---
title: "从两张组间差异图寻找共同的皮层结构"
output: rmarkdown::html_vignette
vignette: >
  %\VignetteIndexEntry{从两张组间差异图寻找共同的皮层结构}
  %\VignetteEngine{knitr::rmarkdown}
  %\VignetteEncoding{UTF-8}
---

```{r setup, include=FALSE}
knitr::opts_chunk$set(collapse=TRUE, comment="#>", message=FALSE,
                      warning=FALSE, fig.align="center")
library(neurogeo)
source(system.file("tutorial-code", "brain-case-study.R",
                   package="neurogeo", mustWork=TRUE))
dk <- ngeo_tutorial_dk_case_control(n_per_group=100)
multi <- ngeo_tutorial_dk_multilayer(dk)
x <- multi$object
```

## 两张脑图看起来是否在讲同一个故事？

前面的教程一直跟踪患者组与健康对照组的皮层厚度差异。现在我们给每名受试者再增加一张
模拟的髓鞘指标图。把两张组间差异图并排放在一起，很容易产生一个直觉判断：某些
脑区似乎在两张图上同时偏高或偏低。

这句话其实包含三个不同的问题。第一，两张图是否沿着一条共同的皮层梯度变化？
第二，这种共同变化大约跨越多远的空间范围？第三，髓鞘指标与厚度的关系是否在
所有脑区都一样？本页依次回答这三个问题。分析单位仍然是同一组 DK68 分区，
因此这些结果用于形成空间假设；基于 200 名受试者的组间推断仍需单独完成。

```{r input-maps, fig.width=10, fig.height=4.8, fig.alt="DK68 图谱上的皮层厚度与髓鞘指标组间差异", fig.cap="两种指标都来自同一批受试者和同一 DK68 分区；白线标出脑区边界。"}
thickness_limit <- max(abs(ngeo_values(dk$difference)))
thickness_map <- ngeo_cortical_map(
  dk$surface, values=dk$difference, chart="flat", atlas="DK68",
  underlay=dk$underlay, overlay_alpha=0.82,
  palette="Blue-Red 3", limits=c(-thickness_limit, thickness_limit),
  na_color=NA_character_
)
plot(
  thickness_map, main="Thickness: SCZ - HC",
  boundary_color=adjustcolor("white", 0.55), boundary_lwd=0.25,
  outline_lwd=1.1
)
myelin_limit <- max(abs(ngeo_values(multi$myelin_difference)))
myelin_map <- ngeo_cortical_map(
  dk$surface, values=multi$myelin_difference,
  chart="flat", atlas="DK68", underlay=dk$underlay,
  overlay_alpha=0.82, palette="Blue-Red 3",
  limits=c(-myelin_limit, myelin_limit), na_color=NA_character_
)
plot(
  myelin_map, main="Myelin proxy: SCZ - HC",
  boundary_color=adjustcolor("white", 0.55), boundary_lwd=0.25,
  outline_lwd=1.1
)
```

## 先把两种指标放回同一个皮层坐标系

比较两张脑图之前，要确认第 *i* 行在两张图中始终指向同一个 DK 分区。下面把
厚度差异和髓鞘差异组成一个双变量对象，并从皮层网格推导 DK 分区之间的邻接。
展开图只负责显示；空间计算使用的仍是皮层拓扑。

```{r ordination-data}
contrast <- ngeo_parcellation(
  dk$regions,
  values=cbind(
    thickness=ngeo_values(dk$difference)[, 1L],
    myelin=ngeo_values(multi$myelin_difference)[, 1L]
  ),
  centroid=dk$centroids, support_size=dk$support_size,
  adjacency=dk$adjacency,
  measures=rbind(
    ngeo_measure(name="thickness contrast", support_behavior="intensive", unit="mm"),
    ngeo_measure(name="myelin contrast", support_behavior="intensive", unit="a.u.")
  ),
  coordinate_space=ngeo_spatial_base(dk$cohort)$coordinate_space
)
w <- ngeo_spatial_weights(
  contrast, method="region_contiguity", style="W"
)
```

## 找到两张图共有的变化方向

空间排序把两个指标压缩成少数几条轴。第一条轴可以理解为：沿着哪一种皮层变化
方向，厚度差异和髓鞘差异最容易一起改变。若安装了 `adespatial`，计算会同时利用
数值协变与 DK 邻接；否则使用同一份脑数据做普通主成分分析，便于读者继续完成
示例，但不会把两者解释成相同的方法。

```{r ordination}
if (all(vapply(c("adespatial", "ade4", "spdep"),
               requireNamespace, logical(1), quietly=TRUE))) {
  ord <- ngeo_spatial_ordination(
    contrast, c("thickness", "myelin"), w, axes=2
  )
  axis1 <- ord$training_scores[, 1L]
  ord
} else {
  axis1 <- stats::prcomp(scale(ngeo_values(contrast)))$x[, 1L]
  cat("Optional ordination backend is unavailable; plotting PCA axis 1.\n")
}
```

```{r ordination-map, fig.width=9.5, fig.height=4.6, fig.alt="DK68 平坦化皮层表面上的第一条厚度—髓鞘共同轴", fig.cap="颜色显示两个指标共有的主要变化方向；整条轴的正负号可以同时翻转。"}
region_id <- ngeo_base_elements(contrast)$region_id
axis_values <- setNames(axis1, region_id)
axis_limit <- max(abs(axis_values))
axis_map <- ngeo_cortical_map(
  dk$surface, values=axis_values,
  chart="flat", atlas="DK68", underlay=dk$underlay,
  overlay_alpha=0.82, palette="Blue-Red 3",
  limits=c(-axis_limit, axis_limit), na_color=NA_character_
)
plot(
  axis_map, main="Shared cortical axis 1",
  boundary_color=adjustcolor("white", 0.55), boundary_lwd=0.25,
  outline_lwd=1.1
)
```

图中的正负号可以整体翻转，所以不能把“正轴”直接命名成某种生物学方向。更值得
观察的是颜色变化是否形成连贯的皮层带，以及哪些区域偏离了这条共同轴。

## 共同变化大约跨越多远？

排序告诉我们两张图是否共享主要梯度，却没有给出空间尺度。线性协同区域化模型
（linear model of coregionalization, LMC）通过两两分区之间的距离，估计两种指标
各自及共同变化的范围。这里使用三维模板中的分区中心距离，并从 DK68 的区域对中
抽样；模型描述的是这两张组间差异图的二阶空间结构。

```{r lmc}
if (all(vapply(c("gstat", "sf"), requireNamespace,
               logical(1), quietly=TRUE))) {
  lmc <- ngeo_coregionalization(
    contrast, c("thickness", "myelin"),
    pair_sample=1200, breaks=8, model="Exp", range=70, seed=4901
  )
  lmc$psd_diagnostics
  lmc$assumptions
} else {
  cat("Install gstat and sf to fit the LMC on this DK68 object.\n")
}
```

输出中的尺度参数回答“相关结构延伸多远”，并不表示我们已经完成了跨指标预测。
若要做协同克里金，还需要另行定义预测目标、训练数据和验证方案。

## 两种指标的关系在每个脑区都一样吗？

最后我们允许“髓鞘差异与厚度差异的关系”随皮层位置改变。局部回归会为每个 DK
分区赋予附近观测更高的权重。带宽取自分区中心距离的分布，因此这一步会显式构造
68×68 距离矩阵；它适合 DK68 的探索，完整顶点数据则需要稀疏或近邻算法。

如果安装了 `GWmodel`，示例会为截距和髓鞘指标使用不同带宽；否则使用单带宽的
地理加权回归。无论哪一种，都要同时查看拟合值和局部条件数。条件数很高的区域
说明局部设计不稳定，那里的系数即使看起来醒目也不宜过度解释。

```{r local-model}
distance <- ngeo_distance(
  contrast, 1:68, 1:68, distance_method="region_centroid"
)
bandwidth <- as.numeric(stats::quantile(distance[distance > 0], 0.55))
local_fit <- ngeo_gwr(
  contrast, response="thickness", predictors="myelin",
  bandwidth=bandwidth, distance_method="region_centroid"
)
if (all(vapply(c("GWmodel", "sf"), requireNamespace,
               logical(1), quietly=TRUE))) {
  mgwr <- ngeo_mgwr(
    contrast, response="thickness", predictors="myelin",
    bandwidths=c(`(Intercept)`=bandwidth, myelin=0.8 * bandwidth),
    distance_method="region_centroid"
  )
  local_fit <- mgwr$local
}
```

```{r local-maps, fig.width=10, fig.height=4.8, fig.alt="DK68 平坦化皮层上的局部厚度拟合值与条件数", fig.cap="左图显示局部拟合的厚度差异，右图显示同一位置的数值稳定性。"}
local_values <- setNames(local_fit$fitted, region_id)
local_limit <- max(abs(local_values))
local_map <- ngeo_cortical_map(
  dk$surface, values=local_values,
  chart="flat", atlas="DK68", underlay=dk$underlay,
  overlay_alpha=0.82, palette="Blue-Red 3",
  limits=c(-local_limit, local_limit), na_color=NA_character_
)
plot(
  local_map, main="Local fitted thickness contrast",
  boundary_color=adjustcolor("white", 0.55), boundary_lwd=0.25,
  outline_lwd=1.1
)
condition_values <- setNames(local_fit$condition_number, region_id)
condition_map <- ngeo_cortical_map(
  dk$surface, values=condition_values,
  chart="flat", atlas="DK68", underlay=dk$underlay,
  overlay_alpha=0.82, palette="Inferno", na_color=NA_character_
)
plot(
  condition_map, main="Local condition number",
  boundary_color=adjustcolor("white", 0.55), boundary_lwd=0.25,
  outline_lwd=1.1
)
```

阅读这两张图时，先在左图寻找空间上连贯的局部关系，再到右图核对相同脑区的条件数。
若醒目的拟合区域同时具有很高的条件数，其局部系数可能主要由不稳定设计驱动。

## 从探索图回到可检验的研究问题

现在我们得到三种互补的描述：共同梯度、共享空间尺度，以及随位置变化的局部关系。
它们可以帮助我们提出下一项研究的具体假设，例如预先指定某条皮层轴或某组区域。
这些图本身不足以给出总体层面的病例—对照显著性。确认性分析仍要回到完整的
受试者记录，在独立数据或每次置换中重新拟合，并检查结论是否依赖 DK、Schaefer
等分区方案。
