---
title: "高级空间方法：从 DK68 多模态脑图到局部系数"
output: rmarkdown::html_vignette
vignette: >
  %\VignetteIndexEntry{高级空间方法：从 DK68 多模态脑图到局部系数}
  %\VignetteEngine{knitr::rmarkdown}
  %\VignetteEncoding{UTF-8}
---

```{r setup, include=FALSE}
knitr::opts_chunk$set(collapse=TRUE, comment="#>", message=FALSE,
                      warning=FALSE, fig.align="center")
library(neurogeo)
source(system.file("tutorial-code", "brain-case-study.R",
                   package="neurogeo", mustWork=TRUE))
dk <- ngeo_tutorial_dk_case_control(n_per_group=100)
multi <- ngeo_tutorial_dk_multilayer(dk)
x <- multi$object
```

## 同一个问题贯穿三个高级方法

这里不再用一串抽象坐标。数据是 100 名 HC 与 100 名 SCZ，每名受试者在真实
Conte69 surface 对应的 DK68 support 上各有 cortical thickness 与模拟 myelin
proxy。三个方法回答不同问题：空间排序寻找两种 modality 的共同 cortical axis；
LMC 描述 cross-variogram 的共享尺度；MGWR 检查局部回归系数是否随 cortex 改变。
它们都是 reference-map 探索，不会把 68 个 parcels 当成 68 名受试者。

```{r input-maps, fig.width=10, fig.height=4.8, fig.alt="DK68 thickness and myelin SCZ minus HC effects on bilateral flat cortex", fig.cap="所有高级方法都从同一组 SCZ-minus-HC cortical maps 出发。白色边界是真实 DK atlas boundary。"}
ngeo_tutorial_plot_flat(
  dk$difference, title="Thickness: SCZ - HC", diverging=TRUE
)
ngeo_tutorial_plot_flat(
  multi$myelin_difference, title="Myelin proxy: SCZ - HC", diverging=TRUE
)
```

## 空间排序：共同 cortical axis

先把两张 group contrast 绑定在同一个 DK68 base；topology 来自 surface-derived
DK adjacency，而不是二维 flat-chart 距离。

```{r ordination-data}
contrast <- ngeo_parcellation(
  dk$regions,
  values=cbind(
    thickness=ngeo_values(dk$difference)[, 1L],
    myelin=ngeo_values(multi$myelin_difference)[, 1L]
  ),
  centroid=dk$centroids, support_size=dk$support_size,
  adjacency=dk$adjacency,
  measures=rbind(
    ngeo_measure(name="thickness contrast", support_behavior="intensive", unit="mm"),
    ngeo_measure(name="myelin contrast", support_behavior="intensive", unit="a.u.")
  ),
  coordinate_space=ngeo_spatial_base(dk$cohort)$coordinate_space
)
w <- ngeo_spatial_weights(
  contrast, method="region_contiguity", style="W"
)
```

`ngeo_spatial_ordination()` 使用可选的 `adespatial` 后端；安装后下面的 chunk 会
真正拟合空间排序。未安装时，教程仍用同一输入的标准 PCA axis 展示 estimand，
而不会换成 toy data。

```{r ordination}
if (all(vapply(c("adespatial", "ade4", "spdep"),
               requireNamespace, logical(1), quietly=TRUE))) {
  ord <- ngeo_spatial_ordination(
    contrast, c("thickness", "myelin"), w, axes=2
  )
  axis1 <- ord$training_scores[, 1L]
  ord
} else {
  axis1 <- stats::prcomp(scale(ngeo_values(contrast)))$x[, 1L]
  cat("Optional ordination backend is unavailable; plotting PCA axis 1.\n")
}
```

```{r ordination-map, fig.width=9.5, fig.height=4.6, fig.alt="First shared thickness-myelin cortical axis on DK68 flat surface", fig.cap="共同轴必须回填到 cortex 后检查；轴的正负号本身没有生物学方向。"}
ngeo_tutorial_plot_flat(
  contrast, values=axis1, title="Shared cortical axis 1", diverging=TRUE
)
```

## LMC：共享空间尺度，不是 co-kriging

在 68 个 DK parcels 的所有无序 pair 中显式抽样；距离来自 3D template centroid。
该模型只描述两张 reference maps 的二阶结构。

```{r lmc}
if (all(vapply(c("gstat", "sf"), requireNamespace,
               logical(1), quietly=TRUE))) {
  lmc <- ngeo_coregionalization(
    contrast, c("thickness", "myelin"),
    pair_sample=1200, breaks=8, model="Exp", range=70, seed=4901
  )
  lmc$psd_diagnostics
  lmc$assumptions
} else {
  cat("Install gstat and sf to fit the LMC on this DK68 object.\n")
}
```

## MGWR：把局部 coefficient 与 condition number 一起画回脑表面

MGWR 需要稠密的 68×68 距离矩阵，所以这里严格限于 DK68；它不是 32k vertex
分析的捷径。即使可选 `GWmodel` 后端未安装，也可以用稳定的单带宽 GWR 检查同一
局部模型的 fitted value 与 condition number。

```{r local-model}
distance <- ngeo_distance(
  contrast, 1:68, 1:68, distance_method="region_centroid"
)
bandwidth <- as.numeric(stats::quantile(distance[distance > 0], 0.55))
local_fit <- ngeo_gwr(
  contrast, response="thickness", predictors="myelin",
  bandwidth=bandwidth, distance_method="region_centroid"
)
if (all(vapply(c("GWmodel", "sf"), requireNamespace,
               logical(1), quietly=TRUE))) {
  mgwr <- ngeo_mgwr(
    contrast, response="thickness", predictors="myelin",
    bandwidths=c(`(Intercept)`=bandwidth, myelin=0.8 * bandwidth),
    distance_method="region_centroid"
  )
  local_fit <- mgwr$local
}
```

```{r local-maps, fig.width=10, fig.height=4.8, fig.alt="Local fitted thickness contrast and condition number on DK68 flat cortex", fig.cap="局部拟合图必须与 numerical condition map 同时报告。"}
ngeo_tutorial_plot_flat(
  contrast, values=local_fit$fitted,
  title="Local fitted thickness contrast", diverging=TRUE
)
ngeo_tutorial_plot_flat(
  contrast, values=local_fit$condition_number,
  title="Local condition number", palette="Inferno"
)
```

这些结果可以生成空间假设，但不能提供 population-level SCZ--HC p value。确认性
研究仍应回到完整受试者记录，在独立训练或每次 permutation 内重新拟合，并在
DK、Schaefer100/200/300 等预先声明的 support family 上复现。
