---
title: "实验性高级空间方法：何时使用，何时停止"
output: rmarkdown::html_vignette
vignette: >
  %\VignetteIndexEntry{实验性高级空间方法：何时使用，何时停止}
  %\VignetteEngine{knitr::rmarkdown}
  %\VignetteEncoding{UTF-8}
---

```{r setup, include=FALSE}
knitr::opts_chunk$set(collapse = TRUE, comment = "#>")
library(neurogeo)
```

## 科学问题与边界

4.9 评估三个高级方向：多图层共同空间轴、共享变异尺度，以及预测变量具有不同局部带宽的回归。它们用于探索方法可行性，不替代 5.0 的固定空间基、尺度耦合和受试者置换推断主线。

数据仍遵守一个 domain 加一个严格对齐 values block。reference-map 的推断单位是空间地图，不是 vertex/region，也不是受试者；因此其结果不包含总体推断。

## 空间排序

```{r ordination}
coordinates <- cbind(1:24, sin((1:24) / 3))
a <- scale(coordinates[, 1])[, 1]
b <- 0.7 * a + 0.3 * scale(coordinates[, 2])[, 1]
x <- ngeo_points(coordinates, values = cbind(a = a, b = b))
w <- ngeo_weights(x, method = "knn", k = 2, style = "W",
                  symmetry = "union")

if (all(vapply(c("adespatial", "ade4", "spdep"),
               requireNamespace, logical(1), quietly = TRUE))) {
  ord <- ngeo_spatial_ordination(x, c("a", "b"), w, axes = 2)
  ord
  ord$population_inference
}
```

这里的 estimand 是兼顾图层协方差和空间滞后结构的共同轴。允许的 claim 是“该 reference map stack 存在某个描述性共同空间轴”；不允许的 claim 是“该轴在某个人群中显著”。如果需要后续组间推断，训练基必须来自独立数据，或采用经过校准的 cross-fitting，或在每次 permutation 内重新拟合。

## 交叉变异函数与 LMC

`ngeo_coregionalization()` 先从所有无序元素对中进行显式、可复现的均匀抽样，再由 `gstat` 拟合共享尺度。输出保留 pair sampling、metric、bin edges、seed、cross-semivariance convention 和 PSD diagnostics。

```{r lmc}
if (all(vapply(c("gstat", "sf"), requireNamespace,
               logical(1), quietly = TRUE))) {
  lmc <- ngeo_coregionalization(
    x, c("a", "b"), pair_sample = 150,
    breaks = 5, model = "Exp", range = 8, seed = 49
  )
  lmc
  lmc$psd_diagnostics
  lmc$assumptions
}
```

该结果只支持“在声明的二阶平稳、各向同性模型下观察到共享尺度结构”。它不提供 co-kriging，也不能把 support sensitivity 称为 atlas-independent。

## MGWR 可行性适配

MGWR 后端需要稠密距离矩阵。因此 neurogeo 在分配前设置小规模资源上限，并要求用户给定 intercept 和每个 predictor 的固定带宽。它适合验证局部系数、effective N、condition number 和带宽敏感性，不适合直接运行 32k/91k 皮层。

```{r mgwr, eval=FALSE}
fit <- ngeo_mgwr(
  x, response = "a", predictors = "b",
  bandwidths = c(`(Intercept)` = 8, b = 6)
)
fit$local
fit$promotion_blockers
```

不报告 nominal local p map 是有意的科学限制。若 bandwidth uncertainty、local collinearity、spatial null 和跨 support 复现没有同时解决，MGWR 不进入稳定 API。

## 推荐路径

确认性研究仍应使用固定、与组别无关的 topology basis，生成每位受试者的小型尺度耦合 endpoint，再由完整受试者置换和共同 support schedule 完成推断。4.9 的三个入口用于提出新假设和审查方法假设，而不是绕过这一闭环。
