---
title: "有界科学计算"
output: rmarkdown::html_vignette
vignette: >
  %\VignetteIndexEntry{有界科学计算}
  %\VignetteEngine{knitr::rmarkdown}
  %\VignetteEncoding{UTF-8}
---

```{r setup, include=FALSE}
knitr::opts_chunk$set(collapse = TRUE, comment = "#>")
library(neurogeo)
```

## 基础背景

whole-brain matrix 可能远大于内存，即使目标统计量很简单。有界执行把 memory、
materialization 和 iteration limit 放在真正消耗资源的科学操作上。resource
budget 可以决定操作是否运行，但不能静默改变统计方法。

## Streaming summary

```{r}
backing <- cbind(signal = seq_len(12), predictor = 0:11)
x <- ngeo_points(
  cbind(x = 0:11, y = 0),
  values = backing,
  measures = rbind(
    ngeo_measure(spatial_semantics = "intensive"),
    ngeo_measure(spatial_semantics = "intensive")
  )
)
ngeo_stream_summary(x, chunk_size = 4)
ngeo_stream_lm(x, "signal", "predictor", chunk_size = 4)
```

chunk size 影响执行方式，不应影响 summary 或 model estimate。

## 有界 support change

```{r}
map <- ngeo_atlas_map(
  x, rep(c("A", "B", "C"), each = 4),
  source_support = rep(1, 12)
)
ngeo_change_support(
  x, map$target, map,
  budget = ngeo_resource_budget(
    memory_bytes = 1024^2,
    materialized_elements = 6
  )
)
```

稀疏 operator 被直接消费；在 materialize values 前先检查预算。可审计工作流由
replay manifest 表示，format writer 负责 atomic filesystem publication。
