---
title: "Conte69 vertex 与 DK68 case-control 数据的有界执行"
output: rmarkdown::html_vignette
vignette: >
  %\VignetteIndexEntry{Conte69 vertex 与 DK68 case-control 数据的有界执行}
  %\VignetteEngine{knitr::rmarkdown}
  %\VignetteEncoding{UTF-8}
---

```{r setup, include=FALSE}
knitr::opts_chunk$set(
  collapse = TRUE, comment = "#>", message = FALSE, warning = FALSE,
  fig.align = "center"
)
library(neurogeo)
source(system.file(
  "tutorial-code", "brain-case-study.R",
  package = "neurogeo", mustWork = TRUE
))
dk <- ngeo_tutorial_dk_case_control(
  n_per_group = 100, seed = 20260810
)
vertex <- ngeo_tutorial_vertex_case_control(
  n_per_group = 5, seed = 20260811
)
```

## 研究数据与执行约束

主案例始终是同一个 SCZ--HC 皮层厚度研究：DK68 数据包含 100 名 HC
和 100 名 SCZ；vertex 数据包含每组 5 名被试。DK parcels 是空间
support，被试才是独立 sampling units。下面的 bounded execution
只改变一次读入或运算多少 rows，不改变 vertex 顺序、被试、atlas、
measure 或 estimand。

```{r data-contract}
c(
  dk_parcels = nrow(ngeo_values(dk$cohort)),
  dk_subjects = ncol(ngeo_values(dk$cohort)),
  vertices = nrow(ngeo_values(vertex$surface)),
  vertex_subjects = ncol(ngeo_values(vertex$surface))
)
table(vertex$group)
```

先画出将要被分块处理的整张 cortical contrast。后面的数值检查都必须能
回到这张相同 support、相同 vertex order 的 flat-surface brain map。

```{r vertex-contrast, fig.width=10, fig.height=4.8, fig.alt="Conte69 flat surface 上的模拟 SCZ 减 HC vertex 皮层厚度差异", fig.cap="有界执行改变访问方式，不改变 SCZ 减 HC 的 cortical estimand。"}
ngeo_tutorial_plot_flat(
  vertex$difference,
  layer = "SCZ_minus_HC",
  title = "Vertex cortical thickness: SCZ - HC",
  diverging = TRUE
)
```

## 分块 summary 与直接计算必须一致

`ngeo_stream_summary()` 按 vertex blocks 扫描 10 个 subject layers。
这里用完整矩阵的直接结果做教学核对；真正的大型 CIFTI/surface 数据
不需要同时 materialize 全部 values。

```{r streaming}
streamed <- ngeo_stream_summary(
  vertex$surface,
  chunk_size = 512
)
direct_mean <- colMeans(ngeo_values(vertex$surface))
direct_sd <- apply(ngeo_values(vertex$surface), 2L, stats::sd)

stopifnot(
  isTRUE(all.equal(unname(streamed$mean), unname(direct_mean))),
  isTRUE(all.equal(unname(sqrt(streamed$variance)), unname(direct_sd)))
)
head(data.frame(
  subject = ngeo_layers(vertex$surface)$subject_id,
  streamed_mean = streamed$mean,
  direct_mean = direct_mean
))
```

这个核对的重点不是“chunk size 选多少最好”，而是 chunking 前后 layer IDs
和结果完全对齐。如果实现按数值重新排序 rows，即使均值看起来合理，也已经
破坏了神经影像空间身份。

## 在预算内构造 Schaefer300 support

下面把同一个 vertex contrast 聚合到 Schaefer300。operator 保持 sparse；
预算不足时应该明确报错，而不是静默换成更粗 atlas、删除被试或改变统计量。

```{r schaefer300-support}
schaefer300_map <- ngeo_atlas_map(
  vertex$difference,
  vertex$supports$Schaefer300,
  source_support = ngeo_vertex_area(vertex$difference)
)
budget <- ngeo_resource_budget(
  memory_bytes = 16 * 1024^2,
  materialized_elements = 300
)
schaefer300 <- aggregate_to(
  vertex$difference,
  schaefer300_map$target,
  schaefer300_map,
  budget = budget
)
c(
  source_vertices = nrow(ngeo_values(vertex$difference)),
  target_parcels = nrow(ngeo_values(schaefer300))
)
```

```{r schaefer300-atlas, fig.width=10, fig.height=4.8, fig.alt="同一 Conte69 flat surface 上的 Schaefer300 support", fig.cap="预算控制 operator 的执行；Schaefer300 的空间 support 本身保持不变。"}
ngeo_tutorial_plot_atlas(
  vertex,
  atlas = "Schaefer300",
  title = "Schaefer300 support"
)
```

## 应记录什么

可复现记录至少应包含 input identity、vertex/layer selection、chunk size、
resource budget、atlas 名称、operator hash 和输出 hash。`memory_bytes`
属于执行参数；`Schaefer300`、被试集合和 SCZ--HC estimand 属于科学
分析定义，两者不能混为一谈。
