---
title: "内存有限时，怎样完成同一项皮层分析"
output: rmarkdown::html_vignette
vignette: >
  %\VignetteIndexEntry{内存有限时，怎样完成同一项皮层分析}
  %\VignetteEngine{knitr::rmarkdown}
  %\VignetteEncoding{UTF-8}
---

```{r setup, include=FALSE}
knitr::opts_chunk$set(
  collapse = TRUE, comment = "#>", message = FALSE, warning = FALSE,
  fig.align = "center"
)
library(neurogeo)
source(system.file(
  "tutorial-code", "brain-case-study.R",
  package = "neurogeo", mustWork = TRUE
))
dk <- ngeo_tutorial_dk_case_control(
  n_per_group = 100, seed = 20260810
)
vertex <- ngeo_tutorial_vertex_case_control(
  n_per_group = 5, seed = 20260811
)
```

这一页假设分析要在一台内存受限的工作站上运行。DK68 研究包含 100 名健康对照者
和 100 名精神分裂症患者；用于演示高分辨率计算的 Conte69 顶点样本每组各 5 人。
我们的目标是得到完全相同的被试摘要和 Schaefer300 分区结果，只把大矩阵拆成更小
的数据块处理。

## 先分清研究规模和机器预算

先数一数分区、顶点和被试。被试是组间研究的独立观测；顶点和 DK 分区是同一名
被试脑上的空间位置。内存预算决定每次读取多少行，但不应改变被试集合、顶点顺序
或采用的图谱。

```{r data-contract}
c(
  dk_parcels = nrow(ngeo_values(dk$cohort)),
  dk_subjects = ncol(ngeo_values(dk$cohort)),
  vertices = nrow(ngeo_values(vertex$surface)),
  vertex_subjects = ncol(ngeo_values(vertex$surface))
)
table(vertex$group)
```

把将要分块处理的组间差值先画出来。之后无论分成多少块，结果都应能回到这套
64,984 个顶点上。

```{r vertex-contrast, fig.width=10, fig.height=4.8, fig.alt="Conte69 展开表面上的模拟组间顶点皮层厚度差值", fig.cap="内存预算改变数据访问方式，不改变顶点位置或组间比较。"}
bounded_limit <- max(abs(ngeo_values(vertex$difference)), na.rm = TRUE)
bounded_map <- ngeo_cortical_map(
  vertex$difference,
  layer = "SCZ_minus_HC",
  chart = "flat",
  atlas = "DK68",
  underlay = vertex$underlay,
  underlay_palette = "Grays",
  overlay_alpha = 0.82,
  palette = "Blue-Red 3",
  limits = c(-bounded_limit, bounded_limit),
  na_color = NA_character_
)
plot(
  bounded_map,
  main = "Vertex cortical thickness: SCZ - HC",
  boundary_color = grDevices::adjustcolor("white", 0.55),
  boundary_lwd = 0.25,
  outline_lwd = 1.1
)
```

## 分块扫描能否复现每名被试的均值和标准差？

`ngeo_stream_summary()` 每次读取 512 个顶点，同时更新 10 名被试的均值和方差。
示例数据可以完整载入，所以我们再直接计算一次均值和标准差，用来验证流式结果。

```{r streaming}
streamed <- ngeo_stream_summary(
  vertex$surface,
  chunk_size = 512
)
direct_mean <- colMeans(ngeo_values(vertex$surface))
direct_sd <- apply(ngeo_values(vertex$surface), 2L, stats::sd)

stopifnot(
  isTRUE(all.equal(unname(streamed$mean), unname(direct_mean))),
  isTRUE(all.equal(unname(sqrt(streamed$variance)), unname(direct_sd)))
)
head(data.frame(
  subject = ngeo_layers(vertex$surface)$subject_id,
  streamed_mean = streamed$mean,
  direct_mean = direct_mean
))
```

两种方法应给出相同结果。块大小可以根据机器调整，图层标识和顶点遍历顺序则应
保持不变。若均值不一致，先检查是否漏读末块或重复顶点；若数值一致但脑图错位，
再检查行号是否在分块过程中被重排。

## 16 MiB 预算能否完成 Schaefer300 聚合？

下一步把同一张顶点差值图汇总到 Schaefer300。稀疏映射保存顶点到分区的关系，
资源预算设为 16 MiB，并只允许实体化 300 个结果元素。若预算不够，合理结果是停止
并报告所需资源，而不是悄悄换成更粗的图谱。

```{r schaefer300-support}
schaefer300_map <- ngeo_atlas_map(
  vertex$difference,
  vertex$supports$Schaefer300,
  source_support = ngeo_vertex_area(vertex$difference)
)
budget <- ngeo_resource_budget(
  memory_bytes = 16 * 1024^2,
  materialized_elements = 300
)
schaefer300 <- aggregate_to(
  vertex$difference,
  schaefer300_map$target,
  schaefer300_map,
  budget = budget
)
c(
  source_vertices = nrow(ngeo_values(vertex$difference)),
  target_parcels = nrow(ngeo_values(schaefer300))
)
```

输出应显示 64,984 个源顶点和 300 个目标分区。下面把 Schaefer300 边界画回原表面，
确认目标分区确实是我们计划使用的空间单位。

```{r schaefer300-atlas, fig.width=10, fig.height=4.8, fig.alt="Schaefer300 分区显示在 Conte69 展开表面上", fig.cap="资源预算约束计算规模，Schaefer300 的分区边界保持不变。"}
bounded_atlas_map <- ngeo_cortical_map(
  vertex$surface,
  chart = "flat",
  atlas = "Schaefer300",
  fill = "atlas",
  underlay = vertex$underlay,
  underlay_palette = "Grays",
  overlay_alpha = 0.78,
  palette = "Dynamic",
  na_color = NA_character_
)
plot(
  bounded_atlas_map,
  main = "Schaefer300 support",
  boundary_lwd = 0.35,
  outline_lwd = 1.1,
  show_legend = FALSE
)
```

## 下次换一台机器，哪些设置可以改？

块大小和内存上限属于执行设置，可以随硬件调整；被试集合、顶点选择、图谱版本和
组间差值定义属于分析设计，改变它们会得到另一个科学结果。运行记录应同时保存输入
身份、顶点与图层选择、块大小、资源预算、图谱名称、映射哈希和输出哈希。

因此，预算不足时先尝试减小块大小或采用文件后端，并重新核对流式摘要；不要以机器
限制为由自动删除被试或更换图谱。若研究确实要改用 Schaefer100 等更粗分区，应把
它作为新的分析选择记录并重新解释结果。
