---
title: "Vertex 与 DK case-control 数据的 bounded execution"
output: rmarkdown::html_vignette
vignette: >
  %\VignetteIndexEntry{Vertex 与 DK case-control 数据的 bounded execution}
  %\VignetteEngine{knitr::rmarkdown}
  %\VignetteEncoding{UTF-8}
---

```{r setup, include=FALSE}
knitr::opts_chunk$set(collapse=TRUE, comment="#>", message=FALSE,
                      warning=FALSE, fig.align="center")
library(neurogeo)
source(system.file("tutorial-code", "brain-case-study.R",
                   package="neurogeo", mustWork=TRUE))
vertex <- ngeo_tutorial_vertex_case_control(n_per_group=5)
```

## Chunked execution 不改变科学脑图

672 × 10 vertex matrix 包含 5 名 HC 与 5 名 SCZ。真实 32k 或 164k surface cohort
可能超过内存。resource budget 只决定 operation 能否运行，不能静默改变 estimator。

```{r brain, fig.width=9, fig.height=4.5, fig.alt="vertex-level case-control 皮层厚度 contrast", fig.cap="Chunking 改变执行方式，不改变 spatial map 或 support。"}
plot(vertex$difference, chart="flat", show_edges=FALSE, palette="Blue-Red 3")
```

## 分块计算 cortical vertex summaries

```{r streaming}
streamed <- ngeo_stream_summary(vertex$surface, chunk_size=96)
streamed
direct <- apply(ngeo_values(vertex$surface), 2L, function(value) {
  c(mean=mean(value), sd=stats::sd(value))
})
all.equal(unname(streamed$mean), unname(direct["mean", ]))
```

chunk size 是 execution parameter；element order、subject layers、measurement
units 与数值 summary 都不改变。

## 限制 sparse support change

```{r support}
map <- ngeo_atlas_map(
  vertex$difference, vertex$supports$Schaefer300,
  source_support=ngeo_vertex_area(vertex$difference)
)
budget <- ngeo_resource_budget(
  memory_bytes=8 * 1024^2,
  materialized_elements=300
)
regional <- aggregate_to(vertex$difference, map$target, map, budget=budget)
regional
```

```{r diagnostic, fig.width=7, fig.height=4, fig.alt="672 vertex 到 300 parcel support map 的 sparse membership diagnostic", fig.cap="bounded operation 直接使用 sparse operator，不 materialize dense whole-brain matrix。"}
plot(map, type="membership", col="#2a9d8f", border="white")
```

如果声明的 limit 太小，operation 会抛出 resource error，而不是切换 atlas scale、
丢弃 subjects 或换一个 statistic。resource budget 应与 analysis history 和 replay
manifest 一起保存。
