---
title: "Support 转换：vertex SCZ--HC 脑图的 DK 与 Schaefer 多尺度分析"
output: rmarkdown::html_vignette
vignette: >
  %\VignetteIndexEntry{Support 转换：vertex SCZ--HC 脑图的 DK 与 Schaefer 多尺度分析}
  %\VignetteEngine{knitr::rmarkdown}
  %\VignetteEncoding{UTF-8}
---

```{r setup, include=FALSE}
knitr::opts_chunk$set(collapse=TRUE, comment="#>", message=FALSE,
                      warning=FALSE, fig.align="center")
library(neurogeo)
source(system.file("tutorial-code", "brain-case-study.R",
                   package="neurogeo", mustWork=TRUE))
vertex <- ngeo_tutorial_vertex_case_control(n_per_group=5)
```

## 从 vertex-level 脑图开始

sample data 包含 5 名 HC 与 5 名 SCZ 的 surface maps。双侧教学 mesh 有 672 个
vertices 和一个 flat chart，因此 support operator 足够小，可以直接检查。模拟的
SCZ effect 位于前颞区域并具有平滑空间结构。

```{r vertex-map, fig.width=9, fig.height=4.5, fig.alt="双侧 surface 上的 vertex-level SCZ 减 HC 皮层厚度", fig.cap="Support 转换从有空间位置的 vertex map 开始，而不是匿名数值向量。"}
plot(vertex$difference, chart="flat", layer="SCZ_minus_HC",
     show_edges=FALSE, palette="Blue-Red 3")
```

数据同时给出 DK68、Schaefer100/200/300 与 Glasser360 尺度的 memberships。
它们只匹配 atlas 的 parcel **数量**，用于解释 operator；边界是模拟的，不能作为
已发表 atlas 的真实解剖边界报告。

```{r support-family}
vertex$support_note
vapply(vertex$supports, function(labels) length(unique(labels)), integer(1))
```

## 构建稀疏 vertex-to-parcel operators

对 cortical thickness，vertex area 是 source support，parcel summary 应为
area-weighted mean。operator 的 rows 是 target parcels，columns 是 source vertices。

```{r build-maps}
vertex_area <- ngeo_vertex_area(vertex$difference)
maps <- lapply(vertex$supports, function(labels) {
  ngeo_atlas_map(vertex$difference, labels, source_support=vertex_area)
})
diagnostics <- lapply(maps, ngeo_support_diagnostics)
data.frame(
  support=names(maps),
  targets=vapply(maps, function(map) nrow(map$operator), integer(1)),
  sources=vapply(maps, function(map) ncol(map$operator), integer(1)),
  coverage=vapply(maps, function(map) map$coverage, character(1))
)
```

```{r operator-diagnostic, fig.width=7, fig.height=4, fig.alt="vertex 到 DK68 support operator 的 membership column sums", fig.cap="complete crisp atlas map 中每个 included vertex 恰好贡献给一个 parcel。"}
plot(maps$DK68, type="membership", col="#2a9d8f", border="white")
```

## 聚合后必须回到脑上查看

`aggregate_to()` 按 measure semantics 工作：thickness 是 intensive，因此 operator
传递 area-weighted numerator 与 denominator。下面把 parcel result lift 回 source
vertices 只是为了画图；它仍然是 parcel-supported estimate。

```{r aggregate}
dk_result <- aggregate_to(vertex$difference, maps$DK68$target, maps$DK68)
dk_id <- ngeo_base_elements(dk_result)$region_id
dk_value <- ngeo_values(dk_result)[, "SCZ_minus_HC"]
dk_lift <- dk_value[match(vertex$supports$DK68, dk_id)]
dk_surface <- ngeo_tutorial_surface_map(
  vertex$difference, dk_lift, "DK68-supported SCZ minus HC"
)
```

```{r aggregate-brain, fig.width=9, fig.height=4.5, fig.alt="聚合到 DK68 后再显示在双侧 surface 上的 case-control thickness", fig.cap="piecewise-constant 颜色直接显示 vertex support 已变为 parcel support。"}
plot(dk_surface, chart="flat", show_edges=FALSE, palette="Blue-Red 3")
```

块状脑图不是重建的 vertex effect；同一 DK parcel 内的所有 vertices 只是显示同一个
parcel estimate。

## 比较声明的 atlas support family

```{r family-aggregation}
family_results <- lapply(maps, function(map) {
  aggregate_to(vertex$difference, map$target, map)
})
data.frame(
  support=names(family_results),
  n_parcel=vapply(family_results, function(x) nrow(ngeo_values(x)), integer(1)),
  contrast_sd=vapply(family_results, function(x) {
    stats::sd(ngeo_values(x)[, 1L])
  }, numeric(1))
)
```

```{r overlap, fig.width=8, fig.height=5, fig.alt="模拟 DK68 与 Schaefer100 尺度 supports 的 Dice overlap heatmap", fig.cap="Atlas overlap 描述 support 关系，不表示一个 atlas 能重建另一个。"}
overlap <- as.matrix(ngeo_atlas_overlap(
  maps$DK68, maps$Schaefer100, distance_method="dice"
))
image(t(overlap[nrow(overlap):1, ]), axes=FALSE,
      col=grDevices::hcl.colors(40, "Teal"),
      xlab="Schaefer100-sized parcels", ylab="DK68-sized parcels",
      main="Cross-support Dice overlap")
```

跨 atlas agreement 必须在预先声明的 support family 中评估。模拟尺度上的一致性只
验证 operator 行为；科学 atlas robustness 需要已配准的 published labels，并在每个
support 上使用相同 subject-level design。
