---
title: "Support 转换：vertex SCZ--HC 脑图的多 atlas 分析"
output: rmarkdown::html_vignette
vignette: >
  %\VignetteIndexEntry{Support 转换：vertex SCZ--HC 脑图的多 atlas 分析}
  %\VignetteEngine{knitr::rmarkdown}
  %\VignetteEncoding{UTF-8}
---

```{r setup, include=FALSE}
knitr::opts_chunk$set(collapse=TRUE, comment="#>", message=FALSE,
                      warning=FALSE, fig.align="center")
library(neurogeo)
source(system.file(
  "tutorial-code", "brain-case-study.R", package="neurogeo",
  mustWork=TRUE
))
vertex <- ngeo_tutorial_vertex_case_control(n_per_group=5, seed=20260811)
maps <- ngeo_tutorial_support_maps(vertex$difference)
```

## 从 vertex-level case-control map 开始

输入包含 5 名 HC 与 5 名 SCZ，并使用一套双侧 cortical surface。SCZ effect 在
DK temporal、insula、anterior cingulate 与 medial orbitofrontal 区域较低；连续
vertex noise 使 effect 不会在 parcel boundary 处被人为截断。

```{r vertex-map, fig.width=10, fig.height=4.8, fig.alt="双侧 flat surface 上的 vertex-level SCZ 减 HC thickness", fig.cap="所有 support 转换共享这一 ordered vertex source。"}
ngeo_tutorial_plot_flat(
  vertex$difference,
  atlas="DK68",
  title="Vertex-level SCZ minus HC cortical thickness",
  diverging=TRUE
)
```

```{r vertex-contract}
c(
  vertices=nrow(ngeo_values(vertex$surface)),
  subjects=ncol(ngeo_values(vertex$surface)),
  HC=sum(vertex$group == "HC"),
  SCZ=sum(vertex$group == "SCZ")
)
vertex$density
```

## 同一 surface 上的 atlas family

atlas membership 与 flat geometry 严格按 vertex 对齐。这里同时声明 DK68、
Schaefer100/200/300 与 Glasser360；不同 atlas 具有不同 parcel
boundaries，但 source vertices、mask 和受试者保持不变。

```{r atlas-layout, fig.width=11, fig.height=8, fig.alt="DK68 和 Schaefer100 200 300 的 flat-surface atlas layout", fig.cap="change of support 改变 boundary 和 parcel 数，不改变 source surface。"}
plot(ngeo_tutorial_atlas_layout(
  vertex,
  atlases=c("DK68", "Schaefer100", "Schaefer200", "Schaefer300")
), show_legend=FALSE)
```

```{r operator-table}
data.frame(
  atlas=names(maps),
  target_parcels=vapply(maps, function(map) nrow(map$operator), integer(1)),
  source_vertices=vapply(maps, function(map) ncol(map$operator), integer(1)),
  coverage=vapply(maps, function(map) map$coverage, character(1)),
  operator_hash=vapply(maps, ngeo_support_map_hash, character(1))
)
```

## 构建和检查 sparse vertex-to-parcel operators

对 cortical thickness，source support 是 vertex area，聚合采用 area-weighted mean。
每个 operator 都应覆盖同一批 included vertices；其 hash 绑定 source/target order，
因此不能把 Schaefer operator 静默应用到另一个 surface。

```{r diagnostics}
diagnostics <- lapply(maps, ngeo_support_diagnostics)
vapply(diagnostics, function(x) x$coverage, character(1))
```

```{r operator-plot, fig.width=8, fig.height=4.2, fig.alt="Schaefer300 vertex-to-parcel operator 的 membership diagnostic", fig.cap="稀疏 operator 直接表达 source vertex 到 target parcel 的分配。"}
plot(maps$Schaefer300, type="membership", col="#2a9d8f", border="white")
```

## 在每个 support 上执行同一个 aggregation

```{r aggregate-family}
selected_maps <- maps[c(
  "DK68", "Schaefer100", "Schaefer200", "Schaefer300",
  "Glasser360"
)]
regional <- lapply(selected_maps, function(map) {
  aggregate_to(vertex$difference, map$target, map)
})
data.frame(
  atlas=names(regional),
  parcels=vapply(regional, function(x) nrow(ngeo_values(x)), integer(1)),
  mean_contrast=vapply(regional, function(x) {
    mean(ngeo_values(x)[, 1L])
  }, numeric(1)),
  contrast_sd=vapply(regional, function(x) {
    stats::sd(ngeo_values(x)[, 1L])
  }, numeric(1))
)
```

下面将三个 parcel-supported results lift 回 source vertices 仅用于绘图。块状颜色
表示同一 parcel 内共享一个 estimate，不应解释为重新获得了 vertex resolution。

```{r lifted-maps, fig.width=10, fig.height=4.8, fig.alt="DK68 Schaefer100 与 Schaefer300 support 上的 SCZ 减 HC flatmaps", fig.cap="相同 source effect 在不同 atlas support 下呈现不同边界与平滑程度。"}
plot_regional <- function(atlas) {
  result <- regional[[atlas]]
  id <- ngeo_base_elements(result)$region_id
  value <- ngeo_values(result)[, 1L]
  lifted <- value[match(vertex$supports[[atlas]], id)]
  ngeo_tutorial_plot_flat(
    vertex$difference,
    values=lifted,
    atlas=atlas,
    title=paste(atlas, "supported SCZ minus HC"),
    diverging=TRUE
  )
}
plot_regional("DK68")
plot_regional("Schaefer100")
plot_regional("Schaefer300")
```

## 跨 atlas overlap 是 support 关系，不是生物学一致性

```{r overlap, fig.width=8, fig.height=5, fig.alt="DK68 与 Schaefer100 support 的 Dice overlap heatmap", fig.cap="overlap 描述两个 atlas 怎样覆盖同一 surface。"}
overlap <- as.matrix(ngeo_atlas_overlap(
  maps$DK68, maps$Schaefer100, distance_method="dice"
))
image(
  t(overlap[nrow(overlap):1, ]), axes=FALSE,
  col=grDevices::hcl.colors(40, "Teal"),
  xlab="Schaefer100 parcels", ylab="DK68 parcels",
  main="Cross-support Dice overlap"
)
```

跨 atlas stability 必须在预先声明的 support family 中、使用相同 subject design
和共同 null schedule 评估。多个 atlas 的 estimate 来自同一批数据，因此不能当作
相互独立的研究，也不能仅凭方向一致就声称 parcellation invariant。
