---
title: "同一张皮层图在不同图谱下会怎样变化？"
output: rmarkdown::html_vignette
vignette: >
  %\VignetteIndexEntry{同一张皮层图在不同图谱下会怎样变化？}
  %\VignetteEngine{knitr::rmarkdown}
  %\VignetteEncoding{UTF-8}
---

```{r setup, include=FALSE}
knitr::opts_chunk$set(collapse=TRUE, comment="#>", message=FALSE,
                      warning=FALSE, fig.align="center")
library(neurogeo)
source(system.file(
  "tutorial-code", "brain-case-study.R", package="neurogeo",
  mustWork=TRUE
))
vertex <- ngeo_tutorial_vertex_case_control(n_per_group=5, seed=20260811)
maps <- lapply(vertex$supports, function(labels) {
  ngeo_atlas_map(
    vertex$difference,
    labels,
    source_support=vertex$vertex_area
  )
})
```

## 从一张连续的皮层差异图提出问题

我们有 5 名精神分裂症患者和 5 名健康对照的顶点尺度皮层厚度图。模拟的疾病效应主要
分布在颞叶、岛叶、前扣带和内侧眶额区域，并带有连续的空间变化。研究者如果选择 DK68
或不同尺度的 Schaefer 图谱，最终报告的脑区数值会有多大差异？这就是空间支持转换
（change of support）要回答的问题。

下图是所有转换共享的起点。蓝色越深，患者组相对对照组的皮层厚度降低越明显。

```{r vertex-map, fig.width=10, fig.height=4.8, fig.alt="双侧平坦化皮层表面上的顶点尺度患者组减对照组皮层厚度", fig.cap="同一张顶点尺度差异图将分别汇总到多套皮层图谱。"}
vertex_limit <- max(abs(ngeo_values(vertex$difference)[, 1L]), na.rm=TRUE)
vertex_map <- ngeo_cortical_map(
  vertex$difference,
  chart="flat",
  atlas="DK68",
  underlay=vertex$underlay,
  underlay_palette="Grays",
  overlay_alpha=0.82,
  palette="Blue-Red 3",
  limits=c(-vertex_limit, vertex_limit),
  na_color=NA_character_
)
plot(
  vertex_map,
  main="Vertex-level SCZ minus HC cortical thickness",
  boundary_color=grDevices::adjustcolor("white", 0.55),
  boundary_lwd=0.25,
  outline_lwd=1.1,
  show_legend=TRUE
)
```

```{r vertex-contract}
c(
  vertices=nrow(ngeo_values(vertex$surface)),
  subjects=ncol(ngeo_values(vertex$surface)),
  HC=sum(vertex$group == "HC"),
  SCZ=sum(vertex$group == "SCZ")
)
vertex$density
```

输出确认了顶点数和受试者构成。这里使用的小样本便于网页完整运行；转换本身发生在皮层
顶点与脑区之间，不会增加或减少受试者。

## 确认图谱与同一批顶点对齐

我们准备比较 DK68、Schaefer100/200/300 和 Glasser360。每套图谱都必须为同一顺序
的皮层顶点提供标签。下图展示其中四套：随着分区变细，边界数量增加，局部信号被平均的
范围也随之缩小。

```{r atlas-layout, fig.width=11, fig.height=8, fig.alt="DK68 与 Schaefer100、200、300 图谱的平坦化皮层表面布局", fig.cap="图谱边界逐渐变细，底层皮层顶点与分析掩膜保持一致。"}
atlas_names <- c("DK68", "Schaefer100", "Schaefer200", "Schaefer300")
atlas_maps <- lapply(atlas_names, function(atlas) {
  ngeo_cortical_map(
    vertex$surface,
    chart="flat",
    atlas=atlas,
    fill="atlas",
    underlay=vertex$underlay,
    underlay_palette="Grays",
    overlay_alpha=0.78,
    palette="Dynamic",
    na_color=NA_character_
  )
})
atlas_layout <- ngeo_cortical_layout(
  atlas_maps,
  ncol=2L,
  labels=atlas_names,
  shared_scale=FALSE
)
plot(
  atlas_layout,
  boundary_color=grDevices::adjustcolor("white", 0.65),
  boundary_lwd=0.25,
  outline_lwd=1.1,
  show_legend=FALSE
)
```

```{r operator-table}
data.frame(
  atlas=names(maps),
  target_parcels=vapply(maps, function(map) nrow(map$operator), integer(1)),
  source_vertices=vapply(maps, function(map) ncol(map$operator), integer(1)),
  coverage=vapply(maps, function(map) map$coverage, character(1)),
  operator_hash=vapply(maps, ngeo_support_map_hash, character(1))
)
```

表格中的映射哈希记录源顶点顺序、目标脑区顺序和权重。它相当于这次转换的指纹：如果
换了表面、掩膜或图谱，哈希也会变化，从而阻止一张旧映射被误用于新数据。

## 检查每个顶点被分配到哪个脑区

对皮层厚度，我们用顶点面积加权平均。每个稀疏转换矩阵的列对应源顶点，行对应目标
脑区；非零元素表示某个顶点对某个脑区的贡献。诊断结果应显示所有分析顶点都被覆盖。
Schaefer300 的成员关系图进一步揭示矩阵的稀疏结构：每个顶点通常只属于一个脑区。

```{r diagnostics}
diagnostics <- lapply(maps, ngeo_support_diagnostics)
vapply(diagnostics, function(x) x$coverage, character(1))
```

```{r operator-plot, fig.width=8, fig.height=4.2, fig.alt="Schaefer300 顶点到脑区转换矩阵的成员关系诊断", fig.cap="矩阵中的非零位置表示源顶点被分配到相应的 Schaefer300 脑区。"}
plot(maps$Schaefer300, type="membership", col="#2a9d8f", border="white")
```

## 用相同规则生成五套脑区结果

现在把同一张顶点图分别聚合到五套图谱。所有转换都使用面积加权平均，所以结果间的
差异主要来自区域边界与空间尺度，而不是聚合规则。表格列出每套图谱的脑区数、全皮层
平均差异和脑区间标准差。

```{r aggregate-family}
selected_maps <- maps[c(
  "DK68", "Schaefer100", "Schaefer200", "Schaefer300",
  "Glasser360"
)]
regional <- lapply(selected_maps, function(map) {
  aggregate_to(vertex$difference, map$target, map)
})
data.frame(
  atlas=names(regional),
  parcels=vapply(regional, function(x) nrow(ngeo_values(x)), integer(1)),
  mean_contrast=vapply(regional, function(x) {
    mean(ngeo_values(x)[, 1L])
  }, numeric(1)),
  contrast_sd=vapply(regional, function(x) {
    stats::sd(ngeo_values(x)[, 1L])
  }, numeric(1))
)
```

只看标准差还不够：同样的整体离散程度可能来自完全不同的解剖位置。下面把 DK68、
Schaefer100 和 Schaefer300 的结果绘回皮层。三张图使用同一源信号，但区域越细，越能
保留局部变化；每个色块仍代表一个脑区均值。

```{r lifted-maps, fig.width=10, fig.height=8.2, fig.alt="DK68、Schaefer100 与 Schaefer300 图谱上的患者组减对照组皮层厚度", fig.cap="相同顶点信号在三套图谱下形成不同大小的色块，显示分区尺度带来的平滑差异。"}
regional_names <- c("DK68", "Schaefer100", "Schaefer300")
regional_limit <- max(abs(unlist(lapply(
  regional[regional_names],
  function(result) ngeo_values(result)[, 1L]
))), na.rm=TRUE)
regional_maps <- lapply(regional_names, function(atlas) {
  ngeo_cortical_map(
    vertex$difference,
    values=regional[[atlas]],
    chart="flat",
    atlas=atlas,
    underlay=vertex$underlay,
    underlay_palette="Grays",
    overlay_alpha=0.82,
    palette="Blue-Red 3",
    limits=c(-regional_limit, regional_limit),
    na_color=NA_character_
  )
})
regional_layout <- ngeo_cortical_layout(
  regional_maps,
  ncol=2L,
  labels=paste(regional_names, "supported SCZ minus HC"),
  shared_scale=FALSE
)
plot(
  regional_layout,
  boundary_color=grDevices::adjustcolor("white", 0.55),
  boundary_lwd=0.25,
  outline_lwd=1.1,
  show_legend=TRUE
)
```

## 用重叠矩阵理解两套图谱如何对应

DK68 与 Schaefer100 没有一一对应的区域名称，但它们都覆盖同一皮层。Dice 重叠矩阵
量化每对脑区共享了多少面积。一个 DK68 区域如果跨过多个 Schaefer 边界，在热图中就会
对应多个较亮的格子。这张图解释的是空间划分关系，为跨图谱转换提供依据。

```{r overlap, fig.width=8, fig.height=5, fig.alt="DK68 与 Schaefer100 脑区的 Dice 重叠热图", fig.cap="每个格子表示一个 DK68 脑区与一个 Schaefer100 脑区的面积重叠程度。"}
overlap <- as.matrix(ngeo_atlas_overlap(
  maps$DK68, maps$Schaefer100, distance_method="dice"
))
image(
  t(overlap[nrow(overlap):1, ]), axes=FALSE,
  col=grDevices::hcl.colors(40, "Teal"),
  xlab="Schaefer100 parcels", ylab="DK68 parcels",
  main="Cross-support Dice overlap"
)
```

## 在研究设计中处理图谱选择

如果图谱是在看到结果后才挑选，最显著的那套分区容易被过度解释。更稳妥的做法是事先
声明要比较的图谱，始终使用同一批受试者和同一组置换安排，并把跨图谱差异作为敏感性
分析报告。多套图谱提供的是同一数据的多个空间摘要，不能按多项独立研究来累计证据。
