---
title: "从一张皮层厚度表到一幅可以分析的脑图"
output: rmarkdown::html_vignette
vignette: >
  %\VignetteIndexEntry{从一张皮层厚度表到一幅可以分析的脑图}
  %\VignetteEngine{knitr::rmarkdown}
  %\VignetteEncoding{UTF-8}
---

```{r setup, include=FALSE}
knitr::opts_chunk$set(collapse=TRUE, comment="#>", message=FALSE,
                      warning=FALSE, fig.align="center")
library(neurogeo)
source(system.file("tutorial-code", "brain-case-study.R",
                   package="neurogeo", mustWork=TRUE))
dk <- ngeo_tutorial_dk_case_control(n_per_group=100)
vertex <- ngeo_tutorial_vertex_case_control(n_per_group=5)
```

这一页从两份皮层厚度数据出发。第一份采用 Desikan--Killiany 68 分区
（DK68），包括 100 名健康对照者和 100 名精神分裂症患者；第二份把同类测量放在
Conte69 表面的 64,984 个顶点上，每组各有 5 人。我们会沿着一个简单的问题往下走：
为什么一张数值表还不足以成为可以可靠分析的神经影像数据？

## 先看看两张表有多大

先只查看矩阵维度和表面网格的规模。此时我们知道有多少行、多少列，却还不知道
每一行位于哪个半球、属于哪个脑区，也不知道哪些顶点在皮层上相邻。

```{r dimensions}
dim(ngeo_values(dk$cohort))
dim(ngeo_values(vertex$surface))
c(
  vertices=nrow(ngeo_base_elements(vertex$surface)),
  faces=nrow(ngeo_spatial_base(vertex$surface)$geometry$faces)
)
```

DK68 数据的 68 行对应皮层分区，200 列对应被试；顶点数据的 64,984 行对应左右
半球的表面顶点，10 列对应被试。若把两行悄悄交换，矩阵维度不会改变，但这两行
代表的解剖位置已经互换。这就是我们需要在数值之外保存空间信息的原因。

## 把数值重新放回脑的位置和被试

在 neurogeo 中，空间基底（`base`）记录“这一行在哪里”，数值块（`values`）记录
“这里测到了什么”，图层（`layers`）说明“这一列来自谁”，测量描述
（`measures`）则保存单位和测量类型。我们先把这些部分逐一打开，看看它们是否与
研究设计相符。

```{r contracts}
ngeo_base_type(dk$cohort)
head(ngeo_base_elements(dk$cohort)[, c(
  "element_id", "region_id", "hemi", "region", "lobe"
)])
head(ngeo_layers(dk$cohort)[, c(
  "layer_id", "subject_id", "group", "age", "site"
)])
ngeo_measures(dk$cohort)
ngeo_validate(dk$cohort, "strict")
ngeo_validate(vertex$surface, "strict")
```

输出中，`region_id`、半球和脑叶信息与 68 个分区逐行对应；`subject_id`、组别、
年龄和中心则与 200 列逐列对应。严格验证通过，表示这些表的长度、顺序和必要信息
彼此一致。它并不判断疾病效应是否真实，只确认接下来的计算没有从一开始就把脑区
或被试放错位置。

同一个模拟组间差值可以放在 DK68 分区，也可以保留在顶点水平。把两幅图并排看，
有助于区分“研究量相同”和“空间表示相同”这两件事。

```{r two-supports, fig.width=10, fig.height=4.8, fig.alt="同一组间皮层厚度差值分别显示在 DK68 分区和 Conte69 顶点上", fig.cap="同一个组间差值可以用不同空间单位表示；二者之间的转换需要明确的映射。"}
dk_limit <- max(abs(ngeo_values(dk$difference)), na.rm=TRUE)
dk_effect_map <- ngeo_cortical_map(
  dk$surface,
  values=dk$difference,
  chart="flat",
  atlas="DK68",
  underlay=dk$underlay,
  underlay_palette="Grays",
  overlay_alpha=0.82,
  palette="Blue-Red 3",
  limits=c(-dk_limit, dk_limit),
  na_color=NA_character_
)
plot(
  dk_effect_map,
  main="DK68 effect: SCZ - HC",
  boundary_color=grDevices::adjustcolor("white", 0.55),
  boundary_lwd=0.25,
  outline_lwd=1.1
)

vertex_limit <- max(abs(ngeo_values(vertex$difference)), na.rm=TRUE)
vertex_effect_map <- ngeo_cortical_map(
  vertex$difference,
  layer="SCZ_minus_HC",
  chart="flat",
  atlas="DK68",
  underlay=vertex$underlay,
  underlay_palette="Grays",
  overlay_alpha=0.82,
  palette="Blue-Red 3",
  limits=c(-vertex_limit, vertex_limit),
  na_color=NA_character_
)
plot(
  vertex_effect_map,
  main="Vertex effect: SCZ - HC",
  boundary_color=grDevices::adjustcolor("white", 0.55),
  boundary_lwd=0.25,
  outline_lwd=1.1
)
```

两幅图的颜色都表示精神分裂症组减健康对照组的厚度差值，但左图每个数代表一个
DK 分区，右图每个数代表一个表面顶点。若要在两者之间聚合或比较，我们还需要知道
顶点如何归入分区，而不能只因它们画在同一张皮层图上就逐行运算。

## 平面图上的距离等于皮层距离吗？

为了便于观察，我们把折叠皮层展开成平面图。但展开会拉伸某些区域，所以屏幕上
两点的远近不再等于它们沿皮层表面的距离。真正的邻接和测地距离来自 Conte69 的
三维坐标与三角网格；平面坐标只用于绘图。下面先从网格得到每个顶点的邻居，再从
第一个顶点计算一组沿网格边行走的距离。

```{r topology}
mesh_adjacency <- ngeo_adjacency(vertex$surface, method="mesh")
summary(Matrix::rowSums(mesh_adjacency))
geodesic <- ngeo_distance(
  vertex$surface, from=1L, to=2:20,
  distance_method="edge_geodesic"
)
head(geodesic)
```

邻接数摘要告诉我们每个顶点与多少条网格边相连；`geodesic` 的结果是沿皮层网格的
路径长度，而不是平面图上的直线长度。选择距离方法时，应先问研究问题针对折叠皮层、
展开图，还是分区中心。

我们还需要一种简洁方法判断两个对象是否确实引用同一空间基底。`base_hash()` 把
有序元素、几何和坐标空间等信息合成稳定标识：

```{r identity}
c(
  DK68=base_hash(dk$cohort),
  Conte69=base_hash(vertex$surface)
)
identical(base_hash(vertex$surface), base_hash(vertex$difference))
```

最后一个结果为真，说明原始顶点数据和组间差值仍使用完全相同的顶点顺序与表面
几何，因此差值可以安全地画回原来的皮层。

## 同一张表面怎样承载不同分区图谱？

DK、Schaefer 和 Glasser 图谱都可以附着在 Conte69 顶点上，但它们对皮层的切分方式
不同。先把五套图谱画在同一张展开表面上，直观看看分区数量与边界怎样变化。

```{r atlases, fig.width=10, fig.height=8, fig.alt="DK68、Schaefer100、Schaefer200、Schaefer300 和 Glasser360 显示在同一 Conte69 展开表面上", fig.cap="五套图谱共用同一顶点顺序，但分区边界和分区数量不同。"}
atlas_names <- c(
  "DK68", "Schaefer100", "Schaefer200", "Schaefer300", "Glasser360"
)
atlas_maps <- lapply(atlas_names, function(atlas) {
  ngeo_cortical_map(
    vertex$surface,
    chart="flat",
    atlas=atlas,
    fill="atlas",
    underlay=vertex$underlay,
    underlay_palette="Grays",
    overlay_alpha=0.78,
    palette="Dynamic",
    na_color=NA_character_
  )
})
atlas_layout <- ngeo_cortical_layout(
  atlas_maps,
  ncol=2L,
  labels=atlas_names,
  shared_scale=FALSE
)
plot(
  atlas_layout,
  show_boundaries=TRUE,
  boundary_lwd=0.35,
  show_outline=TRUE,
  outline_lwd=1.1,
  show_legend=FALSE
)
```

```{r support-map}
support_maps <- lapply(vertex$supports, function(labels) {
  ngeo_atlas_map(
    vertex$surface,
    labels,
    source_support=vertex$vertex_area
  )
})
support_maps$Schaefer200
ngeo_support_diagnostics(support_maps$Schaefer200)
```

`support_maps$Schaefer200` 保存从 64,984 个源顶点到 200 个目标分区的对应关系。
诊断结果还会报告是否有顶点未被覆盖。这样，从顶点平均到分区时，程序依据的是
明确的分区成员关系，而不是分区名称或矩阵尺寸上的猜测。

## 只保留左半球时，还要带走哪些信息？

现在做一个常见操作：只取左半球，并只保留前两名被试。如果我们只截取数值矩阵，
剩余的面片、标签和被试信息就可能仍指向原对象。`ngeo_subset()` 会让这些部分一起
更新。

```{r subset}
left_vertices <- ngeo_subset(
  vertex$surface,
  elements=ngeo_base_elements(vertex$surface)$source_index <= 32491L,
  layers=1:2
)
dim(ngeo_values(left_vertices))
ngeo_history(left_vertices)$operations
ngeo_validate(left_vertices, "strict")
```

结果应有 32,492 行和 2 列，操作记录中也能找到这次选择。严格验证再次通过，说明
顶点、面片、标签和图层仍彼此对齐。

做实际分析时，可以据此作出三个决定：先确认每行和每列的身份，再选择与问题相符
的皮层距离，最后才进行分区转换或子集选择。下一页处理多种测量同时出现在同一批
被试上时，如何保持这种对齐关系。
