---
title: "核心概念与对象契约"
output: rmarkdown::html_vignette
vignette: >
  %\VignetteIndexEntry{核心概念与对象契约}
  %\VignetteEngine{knitr::rmarkdown}
  %\VignetteEncoding{UTF-8}
---

```{r setup, include=FALSE}
knitr::opts_chunk$set(collapse = TRUE, comment = "#>")
library(neurogeo)
```

## 基础背景

神经影像数据不只是一个数值矩阵。矩阵的每一行必须对应一个明确的空间元素，
例如 vertex、voxel、point、grayordinate 或 region；如果元素顺序改变而 values
没有同步改变，数值虽然不变，科学含义已经错误。

neurogeo 使用以下对象契约：

```text
一个 spatial domain
+ 一个严格按元素对齐的 values block
+ 显式 space、topology、metric、measurement semantics 和 provenance
```

domain 回答“观测定义在哪里”，values 回答“在那里测量了什么”。

## 构造对象

下面用一个三角形 surface 表示三个 vertex 上的皮层厚度：

```{r}
coordinates <- matrix(
  c(0, 0, 0, 1, 0, 0, 0, 1, 0),
  ncol = 3, byrow = TRUE
)
surface <- ngeo_surface(
  coordinates,
  matrix(c(1, 2, 3), nrow = 1),
  values = cbind(thickness = c(2.1, 2.4, 2.2)),
  measures = ngeo_measure(
    spatial_semantics = "intensive",
    units = "mm"
  )
)
ngeo_elements(surface)
ngeo_maps(surface)
ngeo_capabilities(surface)
```

`values` 的行数必须等于元素数；每一列还需要 map 和 measurement
metadata。`ngeo_domain_hash()` 为元素顺序、几何及相关空间定义生成稳定标识。

```{r}
ngeo_validate(surface)
ngeo_domain_hash(surface)
```

## 子集与对齐

子集操作必须同时更新 domain、values、maps 和 provenance：

```{r}
subset <- ngeo_subset(surface, elements = c(1, 3))
ngeo_elements(subset)
ngeo_provenance(subset)$operations
```

## Topology 与 metric

topology 描述哪些元素相连；metric 描述距离如何计算。共享 mesh edge
是一种拓扑关系，edge-geodesic 则把 edge length 加入最短路径计算。

```{r}
ngeo_adjacency(surface)
ngeo_distance(surface, from = 1, to = 2, metric = "edge_geodesic")
```

因此，相同 domain 可以使用不同 metric；相同坐标也不能自动证明两个对象位于
兼容 space。
