---
title: "核心概念：用 DK cohort 与 Conte69 surface 理解对象契约"
output: rmarkdown::html_vignette
vignette: >
  %\VignetteIndexEntry{核心概念：用 DK cohort 与 Conte69 surface 理解对象契约}
  %\VignetteEngine{knitr::rmarkdown}
  %\VignetteEncoding{UTF-8}
---

```{r setup, include=FALSE}
knitr::opts_chunk$set(collapse=TRUE, comment="#>", message=FALSE,
                      warning=FALSE, fig.align="center")
library(neurogeo)
source(system.file("tutorial-code", "brain-case-study.R",
                   package="neurogeo", mustWork=TRUE))
dk <- ngeo_tutorial_dk_case_control(n_per_group=100)
vertex <- ngeo_tutorial_vertex_case_control(n_per_group=5)
```

## neuroimaging object 不只是 matrix

本教程始终使用两份对齐的数据：

- `dk$cohort`：真实 DK68 support 上 100 HC + 100 SCZ 的 68×200 thickness；
- `vertex$surface`：真实 bilateral Conte69 geometry 上 5 HC + 5 SCZ 的
  64,984×10 thickness。

矩阵第 *i* 行必须始终对应同一个 region/vertex。只重排 values、不重排 geometry，
数字虽没变，脑区含义已经错了。

```{r dimensions}
dim(ngeo_values(dk$cohort))
dim(ngeo_values(vertex$surface))
c(
  vertices=nrow(ngeo_base_elements(vertex$surface)),
  faces=nrow(ngeo_spatial_base(vertex$surface)$geometry$faces)
)
```

## base、values、layers、measures 各自回答什么

```{r contracts}
ngeo_base_type(dk$cohort)
head(ngeo_base_elements(dk$cohort)[, c(
  "element_id", "region_id", "hemi", "region", "lobe"
)])
head(ngeo_layers(dk$cohort)[, c(
  "layer_id", "subject_id", "group", "age", "site"
)])
ngeo_measures(dk$cohort)
ngeo_validate(dk$cohort, "strict")
ngeo_validate(vertex$surface, "strict")
```

- base 回答“观测定义在哪里”；
- values 回答“每个位置测到了什么”；
- layers 说明每一列属于哪名 subject、哪次 acquisition 或哪种 modality；
- measures 声明 unit、value type 与 change-of-support behavior。

```{r two-supports, fig.width=10, fig.height=4.8, fig.alt="The same SCZ minus HC cortical effect represented at DK68 and vertex support", fig.cap="同一个科学量可以存在于不同 support；转换 support 必须有显式 operator。"}
ngeo_tutorial_plot_flat(
  dk$difference, title="DK68 effect: SCZ - HC", diverging=TRUE
)
ngeo_tutorial_plot_flat(
  vertex$difference, atlas="DK68",
  title="Vertex effect: SCZ - HC", diverging=TRUE
)
```

## surface topology 与 flat chart 是两件事

Conte69 的 3D coordinates 与 triangular faces 定义 cortical geometry/topology；
`flat` chart 只负责显示。统计 distance 不能从屏幕上的 flat x/y 偷偷计算。

```{r topology}
mesh_adjacency <- ngeo_adjacency(vertex$surface, method="mesh")
summary(Matrix::rowSums(mesh_adjacency))
geodesic <- ngeo_distance(
  vertex$surface, from=1L, to=2:20,
  distance_method="edge_geodesic"
)
head(geodesic)
```

`base_hash()` 把 ordered elements、geometry、coordinate space 等信息压成稳定 identity：

```{r identity}
c(
  DK68=base_hash(dk$cohort),
  Conte69=base_hash(vertex$surface)
)
identical(base_hash(vertex$surface), base_hash(vertex$difference))
```

## atlas 是绑定到 vertex order 的 label resource

同一个 Conte69 base 上内置真实 DK、Schaefer 与 Glasser labels；它们不是按 vertex
序号切成条带的伪分区。

```{r atlases, fig.width=10, fig.height=8, fig.alt="Five real atlas label sets on the same Conte69 flat surface", fig.cap="DK68、Schaefer100/200/300 与 Glasser360 共用同一 vertex order，但 parcel boundary 和 support size 不同。"}
plot(
  ngeo_tutorial_atlas_layout(
    vertex,
    c("DK68", "Schaefer100", "Schaefer200", "Schaefer300", "Glasser360")
  ),
  show_legend=FALSE
)
```

```{r support-map}
support_maps <- ngeo_tutorial_support_maps(vertex)
support_maps$Schaefer200
ngeo_support_diagnostics(support_maps$Schaefer200)
```

support map 明确声明 source vertex、target parcels、coverage、source/target support 与
base hashes。没有这个 operator，相同坐标空间也不能证明两个 matrices 可以逐行
相加。

## 子集操作必须同步更新整个契约

```{r subset}
left_vertices <- ngeo_subset(
  vertex$surface,
  elements=ngeo_base_elements(vertex$surface)$source_index <= 32491L,
  layers=1:2
)
dim(ngeo_values(left_vertices))
ngeo_history(left_vertices)$operations
ngeo_validate(left_vertices, "strict")
```

子集会同步更新 base、values、labels、faces、mask、layers 与 history。核心原则是：
任何计算结果都必须能无歧义地回到原始 cortex；不能回填成 brain map 的“空间结果”
通常意味着 alignment、support 或 provenance 尚未说清楚。
