---
title: "皮层二维地图：从 vertex 数据到任意 atlas"
output: rmarkdown::html_vignette
vignette: >
  %\VignetteIndexEntry{皮层二维地图：从 vertex 数据到任意 atlas}
  %\VignetteEngine{knitr::rmarkdown}
  %\VignetteEncoding{UTF-8}
---

```{r setup, include=FALSE}
knitr::opts_chunk$set(collapse = TRUE, comment = "#>")
library(neurogeo)
```

## 这个模块解决什么问题

`neurogeo` 4.3 不使用预先画好的 atlas 模板。二维地图来自你正在分析的
surface，因此同一套流程可以显示任意逐 vertex 连续值、离散值和严格对齐的
atlas。二维坐标、原始 vertex、三角面、空间、畸变和 provenance 始终可以追溯。

需要先区分两类操作：

- **parameterization** 把已经有边界的盘状表面参数化到二维；
- **view projection** 只是从某个方向看表面，不代表保距展开或 registration。

闭合的皮层半球不可能在没有切口、重叠或畸变的情况下双射到一个平面。
因此本包不会自动为闭合表面制造切口。

## 构造一个可运行的盘状 surface

下面的五个 vertex 和四个三角面组成一个带边界的盘。第五个 vertex 位于内部。
atlas 可以在创建二维 chart 之前建立。

```{r disk}
coordinates <- matrix(
  c(
    0, 0, 0,
    1, 0, 0,
    1, 1, 0,
    0, 1, 0,
    0.5, 0.5, 0.2
  ),
  ncol = 3,
  byrow = TRUE
)
faces <- matrix(
  c(1, 2, 5, 2, 3, 5, 3, 4, 5, 4, 1, 5),
  ncol = 3,
  byrow = TRUE
)
surface <- ngeo_surface(
  coordinates,
  faces,
  values = cbind(thickness = c(2.1, 2.4, 2.9, 2.5, 2.7)),
  measures = ngeo_measure(
    value_type = "continuous",
    spatial_semantics = "intensive",
    units = "mm"
  )
)
atlas_labels <- c(
  "frontal", "frontal", "parietal", "parietal", "central"
)
atlas <- ngeo_partition(surface, atlas_labels)
```

## 生成可审计的二维参数化

`method = "harmonic"` 要求完整且有顺序的边界环。这里的边界是
`1 -> 2 -> 3 -> 4 -> 1`。

```{r flatten}
flat <- ngeo_flatten_surface(
  surface,
  method = "harmonic",
  boundary = c(1, 2, 3, 4),
  name = "flat"
)
chart <- flat$domain$charts$flat
chart$kind
chart$invariants[c("euler_characteristic", "disk", "boundary_edges")]
chart$distortion_summary
head(ngeo_chart_distortion(flat, "flat"))
```

记录中包含 source vertex、source face、边界、算法、容差、fold 数量、逐面面积比
和角度误差。原始三维坐标和 faces 没有被替换。

如果你已有 FreeSurfer、GIFTI 或其他工具生成的 flat coordinates，可以导入而
不重新计算：

```{r imported}
imported_xy <- flat$domain$coordinates$flat
imported <- ngeo_flatten_surface(
  surface,
  method = "imported",
  coordinates = imported_xy,
  name = "external_flat"
)
```

## 绘制任意 vertex 数据和 atlas

`ngeo_cortical_map()` 不认识 atlas 名称，也不会按名称查找隐藏模板。它只使用
当前 surface、所选 chart、严格对齐的 vertex 数据和 atlas membership。

```{r continuous-map, fig.width=5, fig.height=5}
thickness_map <- ngeo_cortical_map(
  flat,
  map = "thickness",
  chart = "flat",
  atlas = atlas,
  palette = "viridis"
)
plot(thickness_map, show_boundaries = TRUE)
```

也可以把任意对齐 atlas 的 membership 本身作为离散 vertex 数据绘制，不需要
为 atlas 制作另一套几何模板：

```{r categorical-map, fig.width=5, fig.height=5}
atlas_map <- ngeo_cortical_map(
  flat,
  values = atlas_labels,
  chart = "flat",
  atlas = atlas,
  palette = "Set 3",
  na_color = "grey90"
)
plot(atlas_map)
```

连续数据按每个三角面的有限 vertex 均值着色；离散数据按三角面的众数着色。
这些 face 值只是绘图派生量，原始 vertex 值仍保留在交换数据中。

## 左右半球或多幅地图

每个 panel 保留自己的 domain，不会因为排版而合并空间语义。

```{r layout, fig.width=8, fig.height=4}
layout <- ngeo_cortical_layout(
  thickness_map,
  atlas_map,
  ncol = 2,
  labels = c("连续 vertex 数据", "任意 atlas membership")
)
plot(layout)
```

## 给 ggplot2 或其他绘图系统的数据

核心包不强制依赖某个绘图库。交换对象提供 vertex、face、atlas boundary、
legend 和完整 chart metadata：

```{r exchange}
plot_data <- ngeo_cortical_map_data(thickness_map)
names(plot_data)
head(plot_data$vertices)
head(plot_data$faces)
head(plot_data$boundaries)
plot_data$metadata$provenance
```

下游绘图时必须保留 `source_vertex`、`source_face` 和 seam metadata，不能仅复制
颜色后丢弃空间来源。

## 闭合表面应该怎样处理

对于闭合半球，应优先导入一个可信的 flat chart。若只是快速查看，可以明确创建
非度量投影：

```{r view}
viewed <- ngeo_project_surface(surface, method = "pca", name = "pca_view")
viewed$domain$charts$pca_view$kind
viewed$domain$charts$pca_view$is_metric_flattening
```

球面查看要求显式 `seam`（弧度）。跨 seam 的面和 atlas 边界会被记录并在左右
边界分别绘制，而不会形成横跨整幅地图的伪多边形。

## 科学边界

本模块不执行 surface reconstruction、自动 cutting、registration、resampling、
统计推断或 QC。PCA、正交和球面图都是查看投影；畸变指标是诊断信息，不会把
查看投影变成保距地图。对正式结果，应报告 chart 来源、方法、seam/边界、
fold 数量和适用的畸变摘要。
