---
title: "皮层制图：neurogeo flat-surface brain plots"
output: rmarkdown::html_vignette
vignette: >
  %\VignetteIndexEntry{皮层制图：neurogeo flat-surface brain plots}
  %\VignetteEngine{knitr::rmarkdown}
  %\VignetteEncoding{UTF-8}
---

```{r setup, include=FALSE}
knitr::opts_chunk$set(collapse=TRUE, comment="#>", message=FALSE,
                      warning=FALSE, fig.align="center")
library(neurogeo)
source(system.file("tutorial-code", "brain-case-study.R",
                   package="neurogeo", mustWork=TRUE))
vertex <- ngeo_tutorial_vertex_case_control(n_per_group=5)
dk <- ngeo_tutorial_dk_case_control(n_per_group=100)
surface <- vertex$surface
```

## 这套绘图系统在画什么

`ngeo_cortical_map()` 直接从 surface triangles 生成 face geometry、mask、underlay、
vertex values、atlas boundaries 与 outline。它不是把 region 名称交给外部
parcel-polygon 绘图库，也
不是 surface generic plot 产生的 colored point cloud。

本页使用 checksum-pinned 的 bilateral Conte69：每半球 32,492 vertices，合计
64,984 vertices 与 129,960 source faces；5 名 HC 与 5 名 SCZ 的 values 是模拟的，
但 cortical geometry、flat coordinates、mask 和 atlas labels 不是模拟的。

```{r geometry-contract}
c(
  vertices=nrow(ngeo_base_elements(surface)),
  faces=nrow(ngeo_spatial_base(surface)$geometry$faces),
  included=sum(ngeo_spatial_base(surface)$geometry$mask),
  layers=ncol(ngeo_values(surface))
)
names(ngeo_spatial_base(surface)$geometry$coordinates)
ngeo_validate(surface, "strict")
```

## imported flat chart 保留 provenance

真实 flat coordinates 通过 `ngeo_flatten_surface(..., method="imported")` 绑定到
source topology。chart 是 visualization coordinate system；3D anatomical
coordinates 仍是 active scientific geometry。

```{r chart-contract}
geometry <- ngeo_spatial_base(surface)$geometry
geometry$active_coordinates
geometry$coordinate_meta
distortion <- ngeo_chart_distortion(surface, chart="flat")
with(distortion, c(
  source_faces=nrow(distortion),
  charted_faces=sum(charted),
  folded_charted_faces=sum(folded & charted),
  median_area_ratio=stats::median(area_ratio[charted])
))
```

`ngeo_project_surface()` 只能产生 view projection；它不能伪装成 metric-preserving
flat surface。统计距离必须显式选择 edge geodesic、3D Euclidean 或其它已审计
metric，不能使用页面像素距离。

## 连续 vertex values

```{r direct-map-object}
effect <- as.numeric(ngeo_values(vertex$difference)[, 1L])
maximum <- max(abs(effect), na.rm=TRUE)
effect_map <- ngeo_cortical_map(
  vertex$difference,
  values=effect,
  chart="flat",
  atlas="DK68",
  mask=ngeo_spatial_base(vertex$difference)$geometry$mask,
  underlay=vertex$underlay,
  underlay_palette="Grays",
  overlay_alpha=0.82,
  palette="Blue-Red 3",
  limits=c(-maximum, maximum),
  na_color=NA_character_
)
effect_map
```

```{r continuous-map, fig.width=10, fig.height=4.8, fig.alt="Vertex-level SCZ minus HC cortical thickness on bilateral Conte69 flat surface", fig.cap="连续 face color 来自三个 vertex values；DK boundary 仅帮助解剖定位，并未把 vertex effect 聚合成 parcel value。"}
plot(
  effect_map,
  show_boundaries=TRUE,
  boundary_color=adjustcolor("white", 0.55),
  boundary_lwd=0.2,
  show_outline=TRUE,
  show_legend=TRUE
)
```

一个 face 只有在三个 vertices 都通过 mask 时才显示，因此 medial wall 不会被填成
任意数值。连续图的色阶显式固定为 `[-M, M]`，SCZ--HC 的零点不会随 panel 改变。

## atlas membership 与 boundaries

```{r atlas-object}
schaefer200_map <- ngeo_cortical_map(
  surface,
  chart="flat",
  atlas="Schaefer200",
  fill="atlas",
  mask=ngeo_spatial_base(surface)$geometry$mask,
  underlay=vertex$underlay,
  underlay_palette="Grays",
  overlay_alpha=0.78,
  palette="Dynamic",
  na_color=NA_character_
)
```

```{r atlas-map, fig.width=10, fig.height=4.8, fig.alt="Real Schaefer200 labels and parcel boundaries on bilateral Conte69 flat surface", fig.cap="颜色表示 atlas membership；边界由相邻 vertices 的真实 label change 计算。"}
plot(
  schaefer200_map,
  show_boundaries=TRUE,
  boundary_lwd=0.25,
  show_outline=TRUE,
  show_legend=FALSE
)
```

## 不同 atlas 必须有各自的 surface visualization

```{r atlas-family, fig.width=10, fig.height=8.2, fig.alt="DK68 Schaefer100 Schaefer200 Schaefer300 and Glasser360 on the same flat cortical surface", fig.cap="五套 atlas 均为 vertex-aligned published labels；相同底图让 boundary 与 spatial scale 的差异可见。"}
atlas_layout <- ngeo_tutorial_atlas_layout(
  vertex,
  c("DK68", "Schaefer100", "Schaefer200", "Schaefer300", "Glasser360")
)
plot(atlas_layout, show_legend=FALSE)
```

`shared_scale=FALSE` 对 categorical atlas 是正确选择。对多个连续 case-control maps，
应先为每张 map 显式设置同一个 symmetric limits，再组合 layout，避免自动 range
破坏零点可比性。

## parcel estimate 也要 lift 回对应 atlas surface

```{r aggregate-schaefer}
maps <- ngeo_tutorial_support_maps(vertex)
schaefer200 <- aggregate_to(
  vertex$difference,
  maps$Schaefer200$target,
  maps$Schaefer200
)
dim(ngeo_values(schaefer200))
```

```{r aggregate-map, fig.width=10, fig.height=4.8, fig.alt="Vertex case-control effect aggregated to Schaefer200 and lifted back to the flat surface", fig.cap="piecewise-constant face color 使用 Schaefer200 parcel estimate；白色线仍是同一 atlas boundary。"}
ngeo_tutorial_plot_support_values(
  schaefer200, atlas="Schaefer200",
  title="Schaefer200 aggregated effect", diverging=TRUE
)
```

这里的 lift 只是可视化：target×source support operator 的 transpose 把 parcel value
复制回其 member vertices。它不会凭空恢复 parcel 内丢失的 vertex variation。

## 输出 plotting-system-neutral geometry

```{r exchange}
map_data <- ngeo_cortical_map_data(effect_map)
names(map_data)
dim(map_data$vertices)
dim(map_data$faces)
head(map_data$boundaries)
```

`ngeo_cortical_map_data()` 提供 vertices、faces、boundaries、outline、labels 与 scale，
便于导出到其它渲染器；这些表仍携带 ordered vertex identity。教程其余页面的所有
brain plots 都应沿用这条 `surface -> cortical_map -> plot/layout` 路径。
