---
title: "真实皮层二维地图：vertex 数据、沟回底图与任意 atlas"
output: rmarkdown::html_vignette
vignette: >
  %\VignetteIndexEntry{真实皮层二维地图：vertex 数据、沟回底图与任意 atlas}
  %\VignetteEngine{knitr::rmarkdown}
  %\VignetteEncoding{UTF-8}
---

```{r setup, include=FALSE}
knitr::opts_chunk$set(collapse = TRUE, comment = "#>")
library(neurogeo)
flatmap_figure <- function(name, alt) {
  if (identical(Sys.getenv("NEUROGEO_VITEPRESS"), "true")) {
    knitr::asis_output(sprintf(
      '<img src="/images/%s" alt="%s" style="width: 100%%;" />',
      name,
      alt
    ))
  } else {
    knitr::include_graphics(file.path("figures", name))
  }
}
```

## 目标：绘制真正展开的皮层，而不是简化多边形

这个模块的目标是把真实 cortical surface 摊到二维平面，并同时保留脑形
轮廓、沟回底图、vertex 数据、atlas 分区、边界和标签。它不是 `ggseg`
式的固定 atlas 模板，也不是用几个三角形代替大脑的演示图。

下面两幅图由 `tools/run-flatmap-431-validation.R` 使用 HCP S1200 Conte69
32k 左右半球 flat surface 生成。第一幅叠加连续 vertex distance_method；第二幅叠加
Schaefer 2018 分区聚合得到的 7 个网络。灰度层来自源表面的几何曲率诊断，
用于显示沟回结构。

```{r real-continuous-figure, echo=FALSE, results="asis", out.width="100%"}
flatmap_figure(
  "conte69-vertex-flatmap.png",
  "真实 Conte69 双侧 flat surface：连续 vertex 数据、沟回底图、atlas 边界和皮层轮廓。"
)
```

*真实 Conte69 双侧 flat surface：连续 vertex 数据、沟回底图、atlas
边界和皮层轮廓。*

```{r real-atlas-figure, echo=FALSE, results="asis", out.width="100%"}
flatmap_figure(
  "conte69-atlas-flatmap.png",
  "同一套真实几何上的任意 atlas：Schaefer 100 分区聚合为 7 个网络，并绘制边界、标签和皮层轮廓。"
)
```

*同一套真实几何上的任意 atlas：Schaefer 100 分区聚合为 7 个网络，并绘制
边界、标签和皮层轮廓。*

## 数据契约

一张可信的图需要五个严格对齐、但彼此独立的输入：

1. `source_surface`：原始三维皮层坐标和拓扑；
2. `flat_surface`：已经由可信流程生成并与源表面对齐的二维 GIFTI surface；
3. `mask`：排除 medial wall 等不可绘制顶点；
4. `underlay`：sulc、curv 等解剖底图；
5. `values` 或 `atlas`：要显示的 vertex 数据或分区 membership。

`neurogeo` 验证 flat surface 的 vertex 顺序，并把每个 flat triangle 映射回
源表面的 face。真实 flat surface 可能因为切口或 medial wall 少于源表面的
face；这种经过验证的 `face_subset` 是允许的。无法映射的 triangle 会立即
报错。

## 读取并绑定真实 surface

下面以单个半球为例。路径替换成自己的 GIFTI 文件。`distance_method.shape.gii` 可以
是 thickness、myelin、统计量或其他连续 vertex 数据，`sulc.shape.gii` 用作
灰度解剖底图。

```{r read-real-surface, eval=FALSE}
source_surface <- read_ngeo_gifti(
  geometry = "S1200.L.midthickness_MSMAll.32k_fs_LR.surf.gii",
  data = c(
    distance_method = "distance_method.shape.gii",
    sulc = "sulc.shape.gii",
    atlasroi = "L.atlasroi.32k_fs_LR.shape.gii"
  ),
  labels = c(
    schaefer100 = "schaefer-100_conte69_lh.label.gii"
  ),
  checksum = TRUE
)

flat_surface <- read_ngeo_gifti(
  "S1200.L.flat.32k_fs_LR.surf.gii",
  checksum = TRUE
)

left <- ngeo_flatten_surface(
  source_surface,
  method = "imported",
  coordinates = flat_surface,
  name = "flat"
)

left$base$charts$flat$invariants[
  c("topology_verified", "topology_relation")
]
```

这里不会自动 registration、resampling 或制造皮层切口。若 flat surface 与
源表面不对齐，正确结果是失败，而不是画出一幅无法审计的图。

## 连续 vertex 数据

连续值按 face 的有限 vertex 均值着色；原始 vertex 值仍保留在交换数据中。
`overlay_alpha < 1` 让沟回底图透过彩色数据层显示。提供 atlas 时还可以在
连续数据上画出分区边界。

```{r continuous-map, eval=FALSE}
continuous_map <- ngeo_cortical_map(
  left,
  layer = "distance_method",
  chart = "flat",
  atlas = "schaefer100",
  mask = left$values[, "atlasroi"] > 0,
  underlay = "sulc",
  underlay_palette = "Grays",
  overlay_alpha = 0.78,
  palette = "viridis",
  na_color = NA_character_
)

plot(
  continuous_map,
  show_boundaries = TRUE,
  boundary_color = adjustcolor("white", 0.4),
  boundary_lwd = 0.2,
  show_outline = TRUE,
  outline_lwd = 1.4
)
```

## 任意 atlas、Brodmann 区或功能分区

atlas 可以是：

- 与 vertex 严格对齐的 atomic vector；
- `ngeo_partition`；
- `read_ngeo_gifti(labels = ...)` 已读入对象的 label map 名称。

因此 Brodmann、Schaefer、Glasser、视觉拓扑分区或研究者自己的 atlas 都使用
同一绘图路径；atlas 不会替换 surface geometry。

```{r atlas-map, eval=FALSE}
atlas_map <- ngeo_cortical_map(
  left,
  chart = "flat",
  atlas = "schaefer100",
  fill = "atlas",
  mask = left$values[, "atlasroi"] > 0,
  underlay = "sulc",
  underlay_palette = "Grays",
  overlay_alpha = 0.82,
  na_color = NA_character_
)

plot(
  atlas_map,
  show_boundaries = TRUE,
  boundary_lwd = 0.55,
  show_labels = TRUE,
  label_cex = 0.45,
  show_outline = TRUE
)
```

GIFTI label table 中的名称和 RGBA 颜色会在 `fill = "atlas"` 时自动使用。
也可通过命名颜色向量精确指定：

```{r custom-colors, eval=FALSE}
network_colors <- c(
  Visual = "#6A3D9A",
  Somatomotor = "#2B8CBE",
  DorsalAttention = "#41AB5D",
  Default = "#FFD92F"
)

network_map <- ngeo_cortical_map(
  left,
  atlas = network_membership,
  fill = "atlas",
  underlay = "sulc",
  colors = network_colors,
  overlay_alpha = 0.82,
  na_color = NA_character_
)
```

若只想突出部分区域，可将其他 membership 设为 `NA`；透明缺失色会保留
灰度皮层底图，这对应“局部功能区覆盖在完整皮层上”的绘图方式。

## 左右半球与交换数据

左右半球分别构造 map，再排列到同一画布。排版不会合并两个 base：

```{r bilateral, eval=FALSE}
bilateral <- ngeo_cortical_layout(
  left_map,
  right_map,
  ncol = 2,
  labels = c("Left hemisphere", "Right hemisphere"),
  shared_scale = TRUE
)
plot(bilateral)
```

下游使用 `ggplot2`、SVG 或交互式渲染器时，从交换对象取得完整几何语义：

```{r exchange, eval=FALSE}
plot_data <- ngeo_cortical_map_data(atlas_map)
names(plot_data)
# vertices, faces, boundaries, outline, label_positions, legend, metadata

head(plot_data$geometry$faces[
  c("source_face", "underlay_value", "value", "included")
])
plot_data$metadata$chart_metadata$invariants$source_face_in_chart
plot_data$metadata$history
```

## 科学边界

本模块不执行 surface reconstruction、自动 cutting、registration、
resampling、统计推断或 QC。PCA/正交投影只适合查看，不是皮层展开。
正式结果应记录源表面、flat chart 来源、vertex/face 对齐验证、mask、底图、
atlas、颜色范围和 history。

本教程的验证数据受
[HCP Open Access Data Use Terms](https://www.humanconnectome.org/study/hcp-young-adult/document/wu-minn-hcp-consortium-open-access-data-use-terms)
约束；Schaefer 分区应引用 Schaefer 等（2018），*Cerebral Cortex*，
28(9):3095–3114。校验固定的下载清单位于
`inst/extdata/reference-4.3.1/manifest.csv`，这些神经影像文件不会打包进
`neurogeo`。
