---
title: "读懂并绘制平坦化皮层图"
output: rmarkdown::html_vignette
vignette: >
  %\VignetteIndexEntry{读懂并绘制平坦化皮层图}
  %\VignetteEngine{knitr::rmarkdown}
  %\VignetteEncoding{UTF-8}
---

```{r setup, include=FALSE}
knitr::opts_chunk$set(collapse=TRUE, comment="#>", message=FALSE,
                      warning=FALSE, fig.align="center")
library(neurogeo)
source(system.file("tutorial-code", "brain-case-study.R",
                   package="neurogeo", mustWork=TRUE))
vertex <- ngeo_tutorial_vertex_case_control(n_per_group=5)
dk <- ngeo_tutorial_dk_case_control(n_per_group=100)
surface <- vertex$surface
```

## 一张皮层图由哪些部分组成

平坦化皮层图把折叠的三维皮层展开到二维，使脑沟两侧和大范围空间模式更容易同时观察。
图上的每个彩色三角形仍对应原始表面网格中的一个三角面；颜色来自顶点测量，白线可以
表示图谱边界，灰度底图可以显示脑沟深度，外轮廓则标出有效皮层范围。

本页使用双侧 Conte69 表面：每个半球有 32,492 个顶点，合计 64,984 个顶点和
129,960 个源三角面。5 名患者和 5 名健康对照的厚度值是教学模拟数据；表面几何、
平坦化坐标、分析掩膜以及 DK、Schaefer、Glasser 标签均来自固定并校验过的数据文件。
我们先检查这些组成部分，再逐步画连续测量、图谱标签和脑区聚合结果。

```{r geometry-contract}
c(
  vertices=nrow(ngeo_base_elements(surface)),
  faces=nrow(ngeo_spatial_base(surface)$geometry$faces),
  included=sum(ngeo_spatial_base(surface)$geometry$mask),
  layers=ncol(ngeo_values(surface))
)
names(ngeo_spatial_base(surface)$geometry$coordinates)
ngeo_validate(surface, "strict")
```

输出应显示顶点、三角面和厚度图层的数量，并通过严格验证。这里的关键对应是：第 i 行
厚度值、第 i 个解剖坐标、第 i 个平坦化坐标和第 i 个图谱标签都指向同一顶点。

## 检查平坦化坐标与原始网格的对应

Conte69 的平坦化坐标通过 `ngeo_flatten_surface(..., method="imported")` 附加到原始
网格。它们只改变观察方式，三维解剖坐标仍用于距离、面积和空间变换等科学计算。

```{r chart-contract}
geometry <- ngeo_spatial_base(surface)$geometry
geometry$active_coordinates
geometry$coordinate_meta
distortion <- ngeo_chart_distortion(surface, chart="flat")
with(distortion, c(
  source_faces=nrow(distortion),
  charted_faces=sum(charted),
  folded_charted_faces=sum(folded & charted),
  median_area_ratio=stats::median(area_ratio[charted])
))
```

失真摘要比较三维表面与二维展开后的三角面面积，并报告哪些三角面成功进入图表。平坦化
不可避免地带来面积和形状失真，所以页面上的像素距离不适合直接用于空间统计。需要距离
时，应明确选择网格测地距离、三维欧氏距离或研究方案规定的其他度量。

## 绘制连续的顶点尺度组间差异

先画患者组减去对照组的逐顶点皮层厚度。`ngeo_cortical_map()` 从表面三角面构造绘图
几何，并把连续数值、脑沟底图、DK68 边界和皮层轮廓组合成一个可检查的制图对象。
色阶以零为中心并对称设置，因此蓝色和红色的绝对强度可以直接比较。

```{r direct-map-object}
effect <- as.numeric(ngeo_values(vertex$difference)[, 1L])
maximum <- max(abs(effect), na.rm=TRUE)
effect_map <- ngeo_cortical_map(
  vertex$difference,
  values=effect,
  chart="flat",
  atlas="DK68",
  mask=ngeo_spatial_base(vertex$difference)$geometry$mask,
  underlay=vertex$underlay,
  underlay_palette="Grays",
  overlay_alpha=0.82,
  palette="Blue-Red 3",
  limits=c(-maximum, maximum),
  na_color=NA_character_
)
effect_map
```

```{r continuous-map, fig.width=10, fig.height=4.8, fig.alt="双侧 Conte69 平坦化皮层表面上的顶点尺度患者组减对照组皮层厚度", fig.cap="三角面颜色由其三个顶点的连续数值决定；DK68 边界仅用于解剖定位。"}
plot(
  effect_map,
  show_boundaries=TRUE,
  boundary_color=adjustcolor("white", 0.55),
  boundary_lwd=0.2,
  show_outline=TRUE,
  show_legend=TRUE
)
```

图中每个三角面只有在三个顶点都属于分析掩膜时才显示，内侧壁因此保持空白。DK68 白色
边界帮助读者定位，但颜色仍保留顶点尺度变化，并没有被平均到 DK68 脑区。若要并排比较
多张组间差异图，应继续使用同一对称色阶，避免自动色阶放大很小的效应。

## 绘制 Schaefer200 区域与边界

图谱图回答的是“每个顶点属于哪个区域”。这里不提供连续测量值，而让填充色直接来自
Schaefer200 标签；相邻顶点标签发生变化的位置形成区域边界。

```{r atlas-object}
schaefer200_map <- ngeo_cortical_map(
  surface,
  chart="flat",
  atlas="Schaefer200",
  fill="atlas",
  mask=ngeo_spatial_base(surface)$geometry$mask,
  underlay=vertex$underlay,
  underlay_palette="Grays",
  overlay_alpha=0.78,
  palette="Dynamic",
  na_color=NA_character_
)
```

```{r atlas-map, fig.width=10, fig.height=4.8, fig.alt="双侧 Conte69 平坦化皮层表面上的 Schaefer200 标签与边界", fig.cap="颜色区分 Schaefer200 脑区，边界来自相邻顶点之间的标签变化。"}
plot(
  schaefer200_map,
  show_boundaries=TRUE,
  boundary_color=adjustcolor("white", 0.65),
  boundary_lwd=0.25,
  show_outline=TRUE,
  show_legend=FALSE
)
```

图中颜色只是为了区分相邻脑区，没有连续数值上的高低含义。因此无需共享连续色阶，也
通常不需要显示包含 200 项的图例。

## 比较五套图谱的空间尺度

把 DK68、Schaefer100/200/300 和 Glasser360 放在同一表面布局中，可以直观看到边界
密度和区域形状怎样随图谱变化。这一步适合在建模前完成：如果感兴趣效应跨过某套图谱的
边界，聚合后可能被拆分；如果正负效应落在同一大脑区，聚合后可能相互抵消。

```{r atlas-family, fig.width=10, fig.height=8.2, fig.alt="同一平坦化皮层表面上的 DK68、Schaefer100、Schaefer200、Schaefer300 与 Glasser360", fig.cap="相同底图突出五套图谱在区域数量、形状和边界位置上的差异。"}
atlas_names <- c(
  "DK68", "Schaefer100", "Schaefer200", "Schaefer300", "Glasser360"
)
atlas_maps <- lapply(atlas_names, function(atlas) {
  ngeo_cortical_map(
    surface,
    chart="flat",
    atlas=atlas,
    fill="atlas",
    underlay=vertex$underlay,
    underlay_palette="Grays",
    overlay_alpha=0.78,
    palette="Dynamic",
    na_color=NA_character_
  )
})
atlas_layout <- ngeo_cortical_layout(
  atlas_maps,
  ncol=2L,
  labels=atlas_names,
  shared_scale=FALSE
)
plot(
  atlas_layout,
  boundary_color=adjustcolor("white", 0.65),
  boundary_lwd=0.25,
  outline_lwd=1.1,
  show_legend=FALSE
)
```

这里的图谱颜色是类别色，各面板可以独立分配。连续脑图的情况相反：应先为每张图设定
相同且以零为中心的范围，再组合布局，才能比较效应幅度。

## 把 Schaefer200 脑区结果绘回皮层

接下来把顶点尺度组间差异按面积加权平均到 200 个 Schaefer 脑区。聚合后的对象只有
200 个估计值；为了显示解剖位置，绘图时把每个脑区值复制给该区域内的顶点。

```{r aggregate-schaefer}
maps <- lapply(vertex$supports, function(labels) {
  ngeo_atlas_map(
    vertex$difference,
    labels,
    source_support=vertex$vertex_area
  )
})
schaefer200 <- aggregate_to(
  vertex$difference,
  maps$Schaefer200$target,
  maps$Schaefer200
)
dim(ngeo_values(schaefer200))
```

```{r aggregate-map, fig.width=10, fig.height=4.8, fig.alt="聚合到 Schaefer200 后绘回平坦化皮层的组间差异", fig.cap="每个色块显示一个 Schaefer200 脑区的组间差异均值，白线标出相应区域边界。"}
schaefer_limit <- max(abs(ngeo_values(schaefer200)[, 1L]), na.rm=TRUE)
schaefer_brain <- ngeo_cortical_map(
  vertex$difference,
  values=schaefer200,
  chart="flat",
  atlas="Schaefer200",
  underlay=vertex$underlay,
  underlay_palette="Grays",
  overlay_alpha=0.82,
  palette="Blue-Red 3",
  limits=c(-schaefer_limit, schaefer_limit),
  na_color=NA_character_
)
plot(
  schaefer_brain,
  main="Schaefer200 aggregated effect",
  boundary_color=adjustcolor("white", 0.55),
  boundary_lwd=0.25,
  outline_lwd=1.1,
  show_legend=TRUE
)
```

图中的块状颜色表明结果已经处于脑区尺度。同一区域内原本存在的顶点变化在聚合时已经
丢失，绘回皮层只为定位，不会恢复这些细节。

## 提取绘图几何以便复用

有时需要把同一张脑图交给网页渲染器、交互式图形或出版流程。`ngeo_cortical_map_data()`
把制图对象拆成顶点、三角面、边界、轮廓、标签和色阶，同时保留有序顶点身份。

```{r exchange}
map_data <- ngeo_cortical_map_data(effect_map)
names(map_data)
dim(map_data$vertices)
dim(map_data$faces)
head(map_data$boundaries)
```

输出维度可用于确认导出前后没有丢失顶点或三角面。实际研究中，连续脑图、图谱边界和
脑区结果都可以沿用“皮层对象 → 制图对象 → 单图或布局”的路径，从而让网页版、分析报告
和导出图共享同一套表面几何与掩膜。
