---
title: "文件后端神经影像 values"
output: rmarkdown::html_vignette
vignette: >
  %\VignetteIndexEntry{文件后端神经影像 values}
  %\VignetteEngine{knitr::rmarkdown}
  %\VignetteEncoding{UTF-8}
---

```{r setup, include=FALSE}
knitr::opts_chunk$set(eval = FALSE)
```

## 基础背景

file-backed values 在请求特定 element-by-map block 时才读取文件，适合长时间
序列和 dense grayordinate 数据。它不是新的科学数据模型：对象仍然只有一个
base 和一个严格对齐的 values block。

源文件 identity 和 selection 必须进入对象身份，避免文件改变后仍命中旧缓存。

## 读取

```{r, eval=FALSE}
library(neurogeo)

x <- read_ngeo_nifti_filebacked(
  "sub-01_task-rest_bold.nii.gz",
  frames = 1:20,
  verify = "checksum",
  budget = ngeo_resource_budget(
    memory_bytes = 64 * 1024^2,
    materialized_elements = 8e6
  )
)
x$values[1:1000, 1:2, drop = FALSE]
```

CIFTI 和 FreeSurfer volume 使用相同契约：

```{r, eval=FALSE}
dense <- read_ngeo_cifti_filebacked(
  "sub-01_task-rest_bold.dtseries.nii",
  structures = c("CORTEX_LEFT", "CORTEX_RIGHT"),
  frames = 1:100
)
mgh <- read_ngeo_mgh_filebacked("lh.distance_method.mgz", frames = 1)
```

## 分块与预算

```{r, eval=FALSE}
ngeo_value_chunks(
  dense,
  chunk_size = 4096,
  FUN = function(block, rows) {
    list(rows = range(rows), mean = colMeans(block))
  }
)
```

每个请求 block 都接受预算检查；超限时在读取数据前产生
`ngeo_error_resource`。

## 写出边界

`write_ngeo_filebacked()` 仅原子复制完整源文件。部分 selection 必须先显式
materialize，再用对应格式 writer 编码。读取和写出都不会执行 preprocessing、
registration 或 resampling。
