---
title: "Conte69 vertex cohort 的文件后端与分块读取"
output: rmarkdown::html_vignette
vignette: >
  %\VignetteIndexEntry{Conte69 vertex cohort 的文件后端与分块读取}
  %\VignetteEngine{knitr::rmarkdown}
  %\VignetteEncoding{UTF-8}
---

```{r setup, include=FALSE}
knitr::opts_chunk$set(
  collapse = TRUE, comment = "#>", message = FALSE, warning = FALSE,
  fig.align = "center"
)
library(neurogeo)
source(system.file(
  "tutorial-code", "brain-case-study.R",
  package = "neurogeo", mustWork = TRUE
))
dk <- ngeo_tutorial_dk_case_control(
  n_per_group = 100, seed = 20260810
)
vertex <- ngeo_tutorial_vertex_case_control(
  n_per_group = 5, seed = 20260811
)
```

## 文件后端不能改变脑数据模型

主案例是 100 HC + 100 SCZ 的 DK68 cohort，以及 5 HC + 5 SCZ 的
Conte69 vertex cohort。file-backed values 只把“何时读取 values block”
推迟到访问时；surface geometry、flat chart、vertex order、subject layers
和 measurement semantics 仍由同一个 neurogeo 对象约束。

```{r cohort-shape}
c(
  dk = paste(dim(ngeo_values(dk$cohort)), collapse = " x "),
  vertex = paste(dim(ngeo_values(vertex$surface)), collapse = " x ")
)
head(ngeo_layers(vertex$surface)[
  c("layer_id", "subject_id", "group")
])
```

先查看后续要分块访问的完整 vertex-level SCZ--HC contrast。文件后端或
chunk size 都不得改变这张图。

```{r vertex-map, fig.width=10, fig.height=4.8, fig.alt="Conte69 flat surface 上的 vertex SCZ 减 HC 皮层厚度差异", fig.cap="storage backend 可以改变，vertex support 与 cortical pattern 不变。"}
ngeo_tutorial_plot_flat(
  vertex$difference,
  layer = "SCZ_minus_HC",
  title = "File-backed target: SCZ - HC thickness",
  diverging = TRUE
)
```

## 在主数据上验证分块 alignment

`ngeo_value_chunks()` 的 callback 同时收到 values block 和原始 row
indices。这里记录每个 block 的边界，并把分块累计的 subject sums 与直接
计算比较。

```{r aligned-chunks}
chunk_report <- ngeo_value_chunks(
  vertex$surface,
  chunk_size = 512,
  FUN = function(block, rows) {
    list(
      first = min(rows),
      last = max(rows),
      n = length(rows),
      sums = colSums(block)
    )
  }
)
chunk_sums <- Reduce(
  `+`, lapply(chunk_report, function(x) x$sums)
)
direct_sums <- colSums(ngeo_values(vertex$surface))
stopifnot(
  identical(chunk_report[[1L]]$first, 1L),
  identical(tail(chunk_report, 1L)[[1L]]$last,
            nrow(ngeo_values(vertex$surface))),
  isTRUE(all.equal(unname(chunk_sums), unname(direct_sums)))
)
do.call(rbind, lapply(chunk_report, function(x) {
  data.frame(first_vertex = x$first, last_vertex = x$last, n = x$n)
}))
```

这个检查比“读取成功”更强：每个 vertex 恰好出现一次，顺序没有改变，
10 个 subject columns 也没有按近似名称重新 join。

## 格式 contract 侧栏：真实 tiny NIfTI round trip

下面的 bundled tiny NIfTI 只用于验证文件编码、延迟读取、checksum 和
atomic copy；它不是本教程的科学主案例，也不替代上面的 cortical cohort。

```{r tiny-nifti-contract}
if (requireNamespace("RNifti", quietly = TRUE)) {
  fixture_path <- system.file(
    "extdata", "golden", "tiny.nii.gz",
    package = "neurogeo", mustWork = TRUE
  )
  backed <- read_ngeo_nifti_filebacked(
    fixture_path, checksum = TRUE
  )
  fixture_chunks <- ngeo_value_chunks(
    backed,
    chunk_size = 2,
    FUN = function(block, rows) {
      list(rows = rows, values = block)
    }
  )

  copied_path <- tempfile(fileext = ".nii.gz")
  write_ngeo_filebacked(
    backed, copied_path, chunk_bytes = 17L
  )
  restored <- read_ngeo_nifti_filebacked(
    copied_path, checksum = TRUE
  )
  stopifnot(
    identical(dim(ngeo_values(backed)),
              dim(ngeo_values(restored))),
    isTRUE(all.equal(
      as.matrix(ngeo_values(backed)),
      as.matrix(ngeo_values(restored))
    ))
  )
  unlink(copied_path, force = TRUE)
  list(
    dimensions = dim(ngeo_values(backed)),
    chunks = length(fixture_chunks),
    round_trip_aligned = TRUE
  )
}
```

## 真实文件的读取入口

实际 NIfTI、CIFTI 和 MGH/MGZ 文件通过格式专用入口创建同样的
file-backed contract。selection、checksum 与 budget 应显式声明。

```{r real-file-interfaces}
filebacked_contracts <- list()
budget <- ngeo_resource_budget(
  memory_bytes = 64 * 1024^2,
  materialized_elements = 8e6
)

if (requireNamespace("RNifti", quietly = TRUE)) {
  nifti_path <- system.file(
    "extdata", "golden", "tiny.nii.gz",
    package = "neurogeo", mustWork = TRUE
  )
  nifti <- read_ngeo_nifti_filebacked(
    nifti_path,
    checksum = TRUE,
    verify = "checksum",
    budget = budget
  )
  ngeo_validate(nifti, "strict")
  filebacked_contracts$nifti <- list(
    dimensions = dim(ngeo_values(nifti)),
    identity = ngeo_file_values_identity(ngeo_values(nifti))
  )
}

if (requireNamespace("cifti", quietly = TRUE)) {
  cifti_path <- system.file(
    "extdata", "golden", "tiny.dscalar.nii",
    package = "neurogeo", mustWork = TRUE
  )
  cifti <- read_ngeo_cifti_filebacked(
    cifti_path,
    checksum = TRUE,
    verify = "checksum",
    budget = budget
  )
  ngeo_validate(cifti, "strict")
  filebacked_contracts$cifti <- list(
    dimensions = dim(ngeo_values(cifti)),
    identity = ngeo_file_values_identity(ngeo_values(cifti))
  )
}

mgh_path <- system.file(
  "extdata", "golden", "tiny.mgh",
  package = "neurogeo", mustWork = TRUE
)
mgh <- read_ngeo_mgh_filebacked(
  mgh_path,
  checksum = TRUE,
  verify = "checksum",
  budget = budget
)
ngeo_validate(mgh, "strict")
filebacked_contracts$mgh <- list(
  dimensions = dim(ngeo_values(mgh)),
  identity = ngeo_file_values_identity(ngeo_values(mgh))
)
filebacked_contracts
```

`write_ngeo_filebacked()` 只原子复制完整源文件；partial selection 必须
先明确 materialize，再交给相应格式 writer。任何 storage 转换都不能
隐式执行 registration、resampling 或 preprocessing。
