---
title: "标准格式 I/O：NIfTI、GIFTI、CIFTI 与 FreeSurfer"
output: rmarkdown::html_vignette
vignette: >
  %\VignetteIndexEntry{标准格式 I/O：NIfTI、GIFTI、CIFTI 与 FreeSurfer}
  %\VignetteEngine{knitr::rmarkdown}
  %\VignetteEncoding{UTF-8}
---

```{r setup, include=FALSE}
required_io <- c("cifti", "freesurferformats", "gifti", "RNifti")
missing_io <- required_io[!vapply(
  required_io,
  requireNamespace,
  logical(1),
  quietly = TRUE
)]
if (length(missing_io)) {
  stop(
    "The format tutorial requires: ",
    paste(missing_io, collapse=", "),
    call.=FALSE
  )
}
knitr::opts_chunk$set(
  collapse = TRUE,
  comment = "#>",
  fig.width = 6,
  fig.height = 4
)
library(neurogeo)
source(system.file(
  "tutorial-code", "brain-case-study.R", package="neurogeo",
  mustWork=TRUE
))
vertex <- ngeo_tutorial_vertex_case_control(n_per_group=5)
```

## 1. 范围与数据契约

四条可直接执行的路线分别是 [NIfTI volume](/tutorials/workflow-volume)、
[surface](/tutorials/workflow-surface)、[CIFTI](/tutorials/workflow-cifti) 和
[ROI × cohort](/tutorials/workflow-roi-cohort)。本页后续章节解释更完整的格式契约
和 round-trip 细节。

本工作流以 5 名 HC + 5 名 SCZ 的真实 Conte69 surface sample 为主线，并使用固定
校验和的小型上游文件执行格式 round-trip。小文件只验证 reader/writer contract；
脑图始终回到 64,984-vertex flat cortex。FreeSurfer、FSL 和 Connectome
Workbench 不是运行时依赖。

```{r format-main-brain, fig.width=10, fig.height=4.8, fig.alt="Vertex-level SCZ minus HC cortical thickness on the Conte69 flat surface before format round trips", fig.cap="后面每种 surface/grayordinate 格式都必须保持这套 vertex order、hemisphere identity 与 map alignment。"}
ngeo_tutorial_plot_flat(
  vertex$difference, atlas="DK68",
  title="Vertex sample before I/O: SCZ - HC", diverging=TRUE
)
```

读取神经影像文件时需要同时区分五层信息：

1. **容器格式**：NIfTI、GIFTI、CIFTI 或 FreeSurfer；
2. **base**：体素、表面顶点、grayordinate 或其他元素；
3. **element indexing**：文件索引和 R 内部行号如何对应；
4. **coordinate_space/geometry**：坐标、affine、faces 和 brain model；
5. **values/layers/measures**：数值列、列名、单位和 measurement semantics。

文件“能够打开”只证明字节能被解析，不证明这些层次都正确。后面的每一节
都按同一张检查表操作。

### 1.1 索引、affine 与 round-trip

**文件索引与 R 行号。** 许多神经影像格式保存零基索引，例如第一个体素或
顶点记为 0；R 的第一行编号是 1。neurogeo 保留 source index，同时用稳定的
一基 element 行与 values 对齐。

**affine。** 对体素索引 $(i,j,k)$，世界坐标由齐次变换给出：

$$
\begin{bmatrix}x\\y\\z\\1\end{bmatrix}
=
A
\begin{bmatrix}i\\j\\k\\1\end{bmatrix}.
$$

affine 不仅是平移，还可能包含体素尺寸、旋转、反射或剪切。不能因为两个
数组维度相同就认为它们已经配准。

**round-trip。** 设原对象为 $x$，写出再读入得到 $x'$。整数索引和类别通常
要求 `identical()`；浮点数允许明确容差：

$$
\max_i |x_i-x'_i| \leq \varepsilon.
$$

round-trip 验证的是格式和语义保真，不是预处理质量或生物学正确性。

## 2. 样例来源与完整性

4.1 内置的是上游软件包使用的小型格式样例，不是临床数据。每个文件都固定到
上游 commit、URL、许可证、字节数和 SHA-256。默认查询时会重新验证文件：

```{r manifest}
examples <- ngeo_example_data()
examples[, c(
  "name", "format", "role", "source_project",
  "source_version", "license", "verified"
)]
```

读取某个样例时，不要依赖安装目录的内部布局：

```{r select-path}
nifti_path <- ngeo_example_data("rnifti-example")$path[[1L]]
```

如果字节数或 SHA-256 不一致，`ngeo_example_data()` 会抛出
`ngeo_error_io`，而不是继续分析已被替换的文件。

## 3. NIfTI：检查 affine、索引和体数据

```{r nifti-read}
volume <- suppressWarnings(
  read_ngeo_nifti(nifti_path, checksum = TRUE)
)

volume$base$geometry$dim
volume$base$geometry$affine
head(volume$base$geometry$source_voxel_index)
range(values(volume))
volume$history$sources[[1L]][c(
  "size", "checksum_md5", "importer"
)]
```

这里的 `source_voxel_index` 保留文件中的零基索引；R 对象内部的元素行仍然是
一基顺序。二者不能混用。把第一个文件索引代入 affine，实际计算它的世界
坐标：

```{r nifti-affine-calculation}
first_index <- as.numeric(
  volume$base$geometry$source_voxel_index[1L, ]
)
first_world <- as.numeric(
  volume$base$geometry$affine %*% c(first_index, 1)
)[1:3]

data.frame(
  voxel_i = first_index[1],
  voxel_j = first_index[2],
  voxel_k = first_index[3],
  world_x = first_world[1],
  world_y = first_world[2],
  world_z = first_world[3]
)
```

`volume$base$geometry$dim` 是原数组维度；`nrow(volume$values)` 等于所有体素数，
每一列对应一个 map 或 frame。先核对基本数量关系：

```{r nifti-alignment}
c(
  voxels_from_dim = prod(volume$base$geometry$dim),
  domain_elements = nrow(volume$base$elements),
  value_rows = nrow(volume$values),
  layers = ncol(volume$values)
)
```

下面显示中间轴向切片。这个图只是格式和方向的快速诊断，不是医学阅片器：

```{r nifti-plot, fig.alt="NIfTI 教学样例的中间轴向切片"}
plot(volume, slice = 30, palette = "Grays")
```

执行 NIfTI 回环时要同时检查 values、affine、voxel index 和 map 顺序：

```{r nifti-roundtrip}
nifti_output <- tempfile(fileext = ".nii.gz")
nifti_manifest <- write_ngeo_nifti(volume, nifti_output)
nifti_restored <- read_ngeo_nifti(
  nifti_manifest$data,
  layers = volume$layers,
  measures = volume$measures,
  checksum = FALSE
)

all.equal(
  nifti_restored$base$geometry$affine,
  volume$base$geometry$affine,
  tolerance = 1e-6
)
identical(nifti_restored$values, volume$values)
```

这里 affine 使用数值容差，因为不同 writer 可能改变浮点存储精度；values
在这个样例中要求完全一致。真实分析还应比较维度、map 顺序、unit 和
history，不能只看图像“长得差不多”。

## 4. GIFTI：先看完整 cortical surface，再验证最小格式 contract

主案例的 anatomical coordinates、triangular faces、flat chart、mask 与 values 都是
严格 vertex-aligned 的。下面的图不是 generic surface point plot，而是由 faces
渲染的 flat cortical map：

```{r gifti-main-map, fig.width=10, fig.height=4.8, fig.alt="One simulated subject thickness map rendered through the neurogeo flat cortical surface module", fig.cap="GIFTI geometry/data 写读前，先确认一名 subject 的 vertex map 能回到正确 hemisphere 与 atlas boundary。"}
ngeo_tutorial_plot_flat(
  vertex$surface, layer=1L, atlas="Schaefer200",
  title="vertex-sub-01 cortical thickness"
)
```

接下来的 cube fixture 只用于快速触发零基 face index、geometry/data sidecar 和
round-trip 检查，不代表分析 surface，也不承担教程主可视化。

```{r gifti-read}
gifti_path <- ngeo_example_data(
  "freesurferformats-cube"
)$path[[1L]]
geometry <- read_ngeo_gifti(gifti_path, checksum = TRUE)

nrow(geometry$base$elements)
nrow(geometry$base$geometry$faces)
geometry$base$geometry$face_source_index_base
```

表面由顶点坐标 $V\in\mathbb{R}^{n\times3}$ 和三角面索引
$F\in\mathbb{N}^{m\times3}$ 组成。每一行 face 指向三个顶点，而不是三个
坐标值。查看前几个三角面：

```{r gifti-faces}
head(geometry$base$geometry$faces)
```

文件中的 face 通常使用零基索引，neurogeo 内部 faces 使用 R 的一基索引，
并在 `face_source_index_base` 中记录来源约定。错误地偏移一次会连接错误
顶点，偏移两次则可能越界。

GIFTI geometry 可以没有 values。下面为 fixture 的每个顶点定义一个数值列：

$$
m_v = x_v + y_v + z_v.
$$

它只用于演示“每个顶点一行 value”，不应被解释成真正的皮层曲率。随后
重新构造“一个 base + 一个对齐 values block”的表面对象：

```{r gifti-values}
coordinates <- geometry$base$geometry$coordinates
active <- geometry$base$geometry$active_coordinates
distance_method <- rowSums(coordinates[[active]])

surface <- ngeo_surface(
  coordinates = coordinates,
  faces = geometry$base$geometry$faces,
  values = cbind(curvature = distance_method),
  layers = data.frame(name = "curvature"),
  measures = ngeo_measure(
    value_type = "continuous",
    support_behavior = "intensive",
    unit = "a.u."
  ),
  coordinate_space = geometry$base$coordinate_space,
  coordinate_roles = geometry$base$geometry$coordinate_meta$role,
  index_base = "one",
  source_index_base = 0L
)

c(
  vertices = nrow(surface$base$elements),
  metric_rows = nrow(surface$values),
  triangles = nrow(surface$base$geometry$faces)
)
```

写入会生成 geometry、data 和 JSON sidecar；如果对象含 labels，还会生成
label GIFTI：

```{r gifti-roundtrip}
gifti_output <- tempfile(fileext = ".surf.gii")
gifti_manifest <- write_ngeo_gifti(surface, gifti_output)
gifti_restored <- read_ngeo_gifti(
  geometry = gifti_manifest$geometry,
  data = gifti_manifest$data,
  measures = surface$measures,
  checksum = FALSE
)

all.equal(gifti_restored$values, surface$values, tolerance = 1e-6)
identical(gifti_restored$base$geometry$faces, surface$base$geometry$faces)
```

若 faces 完全相同而 values 超过容差，说明数值存储没有保真；若 values 相同
而 faces 改变，图形可能仍然看似合理，但 topology 已经不同。两者必须分别
验证。

## 5. CIFTI：验证 grayordinate 顺序和 brain models

```{r cifti-read}
cifti_path <- ngeo_example_data(
  "cifti-curvature-fslr32k"
)$path[[1L]]
dense <- read_ngeo_cifti(cifti_path, checksum = TRUE)

dim(dense$values)
unique(dense$base$elements$structure)
head(dense$base$geometry$components$cortex_left$vertex_index)
dense$layers$name
```

grayordinate 不是三维规则网格中的连续体素编号，而是按 CIFTI brain models
拼接的有序元素。可以把其行号理解为：

$$
g =
\begin{cases}
\text{左皮层 brain model 中的位置},\\
\text{右皮层 brain model 中的位置},\\
\text{体结构 brain model 中的位置}.
\end{cases}
$$

每一行还必须通过 `structure` 和 `vertex_index` 或 `voxel_index` 才能回到
对应的脑结构。统计每个结构的元素数：

```{r cifti-structure-count}
structure_count <- table(dense$base$elements$structure)
structure_count
sum(structure_count)
nrow(dense$values)
```

本文件是 dscalar，因此 values 的每一列是一张 scalar map；dtseries 的列
通常对应时间点。两者都不能仅凭矩阵维度推断 map 的语义。

这个样例包含左右皮层 brain model，但没有附带表面几何，因此
`surface_topology` 和 `geodesic` capability 应为 `FALSE`。neurogeo 不会凭空
补一个表面：

```{r cifti-capabilities}
ngeo_capabilities(dense)[c("surface_topology", "geodesic")]
```

把 CIFTI cortex brain models 映射回其明确记录的 surface vertex indices，而不是画
一条按 grayordinate 行号排列的折线：

```{r cifti-to-surface}
cifti_vertex <- rep(NA_real_, nrow(ngeo_base_elements(vertex$surface)))
left_component <- dense$base$geometry$components$cortex_left
right_component <- dense$base$geometry$components$cortex_right
cifti_vertex[left_component$internal_vertex_index] <-
  dense$values[left_component$global_rows, 1L]
cifti_vertex[32492L + right_component$internal_vertex_index] <-
  dense$values[right_component$global_rows, 1L]
```

```{r cifti-plot, fig.width=10, fig.height=4.8, fig.alt="CIFTI scalar values restored to their left and right Conte69 surface vertices", fig.cap="brain-model vertex indices 决定每个 grayordinate 回到哪里；medial wall 保持缺失。"}
ngeo_tutorial_plot_flat(
  vertex$surface, values=cifti_vertex, atlas="Schaefer100",
  title="CIFTI scalar restored to Conte69 vertices"
)
```

纯 R writer 可以完成 dscalar 回环，不调用 Connectome Workbench：

```{r cifti-roundtrip}
cifti_output <- tempfile(fileext = ".dscalar.nii")
write_ngeo_cifti(dense, cifti_output, type = "dscalar")
dense_restored <- read_ngeo_cifti(cifti_output, checksum = FALSE)

identical(
  dense_restored$base$elements$structure,
  dense$base$elements$structure
)
all.equal(dense_restored$values, dense$values, tolerance = 1e-6)
```

第一个 `identical()` 防止左右结构或元素顺序被交换；第二个 `all.equal()`
检查数值误差。只比较 values 的排序结果或直方图会漏掉最危险的
grayordinate 错位。

## 6. FreeSurfer：transform metadata

上游 tiny MGH 故意没有有效 RAS affine。直接读取会得到
`ngeo_error_transform`，因为自动假设 identity affine 会制造错误空间语义：

```{r freesurfer-error}
mgh_path <- ngeo_example_data("freesurfer-tiny-mgh")$path[[1L]]

tryCatch(
  read_ngeo_freesurfer(mgh_path, base = "volume"),
  ngeo_error_transform = function(error) conditionMessage(error)
)
```

只有在研究者确实知道正确变换时，才应显式提供：

```{r freesurfer-explicit}
mgh <- read_ngeo_freesurfer(
  mgh_path,
  base = "volume",
  affine = diag(4),
  checksum = TRUE
)

mgh$base$geometry$dim
mgh$base$geometry$affine
range(mgh$values)
```

这里的 `diag(4)` 只因为我们明确把它当作教学假设。它表示：

$$
(x,y,z)=(i,j,k),
$$

即索引单位直接等于世界坐标单位。对真实 MGH/MGZ，除非 sidecar、采集信息
或上游流程明确支持这个假设，否则不能用 identity 只是为了让 reader 成功。

表面与 curv 的正向回环可以从前面的有效 GIFTI base 开始：

```{r freesurfer-roundtrip}
fs_output <- tempfile(fileext = ".surface")
fs_manifest <- write_ngeo_freesurfer(surface, fs_output)
fs_restored <- read_ngeo_freesurfer(
  geometry = fs_manifest$geometry,
  data = fs_manifest$data,
  measures = surface$measures,
  checksum = FALSE
)

identical(fs_restored$base$geometry$faces, surface$base$geometry$faces)
all.equal(fs_restored$values, surface$values, tolerance = 1e-5)
```

FreeSurfer surface 保存几何和 topology，curv 保存逐顶点 distance_method；两者通过
顶点顺序对齐，而不是通过顶点名称匹配。因此回环必须同时检查 faces、
coordinates 和 values。

## 7. 格式 I/O 检查顺序

面对一个新文件，可以按以下顺序执行：

1. 用 `ngeo_example_data()` 或自己的数据登记表确认来源与 checksum；
2. 调用对应 reader，但不要立即开始统计分析；
3. 查看 base 类型、元素数、map 数和 capabilities；
4. 检查 source index base、affine、faces 或 brain-model 顺序；
5. 明确补充文件无法可靠表达的 unit 和 measurement semantics；
6. 用 `ngeo_validate(x, level = "strict")` 检查对象不变量；
7. 做小规模可视化，寻找方向、边界或错位异常；
8. 写出并再读入，分别比较整数索引、浮点 values 和 metadata；
9. 保存 history、checksum、writer manifest 和数值容差。

## 8. 验证用例

1. 在 NIfTI 示例中选择第二个体素索引，手算 affine 后的世界坐标，再与矩阵
   乘法结果核对。
2. 将 GIFTI 教学 distance_method 改成 $x_v^2+y_v^2+z_v^2$，预测图上的最大值位置。
3. 交换 CIFTI values 的两行但不交换 elements，说明为什么矩阵维度检查不会
   发现错误，以及 round-trip 也不能替代输入对齐验证。
4. 把 GIFTI round-trip 的容差从 `1e-6` 逐步减小，观察浮点序列化精度。
5. 删除显式 MGH affine，确认错误类别，并用自己的话解释为什么失败比自动
   identity 更安全。

## 9. 审阅检查项

对任何格式，至少检查：

1. 文件来源、许可证、大小和 checksum 是否可审计；
2. base 元素数是否与 values 行数严格一致；
3. source index base 和 R 内部索引是否被明确区分；
4. affine、surface structure、brain-model 顺序和 map 顺序是否保真；
5. measurement semantics 是否由分析者明确给出；
6. truncated、错位或缺少 transform 的文件是否以 classed error 失败；
7. history 是否记录 reader、源文件和 checksum；
8. round-trip 比较是否使用了明确的数值容差。

这些验证证明的是格式互操作和语义保真，不证明文件已经完成预处理、配准或
质量控制。neurogeo 不执行 raw MRI preprocessing，也不自动
registration/resampling。
