---
title: "neurogeo 4.1 中文教程：真实格式样例、回环验证与可视化"
output: rmarkdown::html_vignette
vignette: >
  %\VignetteIndexEntry{neurogeo 4.1 中文教程：真实格式样例、回环验证与可视化}
  %\VignetteEngine{knitr::rmarkdown}
  %\VignetteEncoding{UTF-8}
---

```{r setup, include=FALSE}
available <- all(vapply(
  c("cifti", "freesurferformats", "gifti", "RNifti"),
  requireNamespace,
  logical(1),
  quietly = TRUE
))
knitr::opts_chunk$set(
  collapse = TRUE,
  comment = "#>",
  eval = available,
  fig.width = 6,
  fig.height = 4
)
library(neurogeo)
```

## 1. 先确认样例来源，而不是先读文件

4.1 内置的是上游软件包使用的小型格式样例，不是临床数据。每个文件都固定到
上游 commit、URL、许可证、字节数和 SHA-256。默认查询时会重新验证文件：

```{r manifest}
examples <- ngeo_example_data()
examples[, c(
  "name", "format", "role", "source_project",
  "source_version", "license", "verified"
)]
```

读取某个样例时，不要依赖安装目录的内部布局：

```{r select-path}
nifti_path <- ngeo_example_data("rnifti-example")$path[[1L]]
```

如果字节数或 SHA-256 不一致，`ngeo_example_data()` 会抛出
`ngeo_error_io`，而不是继续分析已被替换的文件。

## 2. NIfTI：检查 affine、索引和体数据

```{r nifti-read}
volume <- suppressWarnings(
  read_ngeo_nifti(nifti_path, checksum = TRUE)
)

volume$domain$dim
volume$domain$affine
head(volume$domain$source_voxel_index)
range(ngeo_values(volume))
volume$provenance$sources[[1L]][c(
  "size", "checksum_md5", "importer"
)]
```

这里的 `source_voxel_index` 保留文件中的零基索引；R 对象内部的元素行仍然是
一基顺序。二者不能混用。

下面显示中间轴向切片。这个图只是格式和方向的快速诊断，不是医学阅片器：

```{r nifti-plot}
plot(volume, slice = 30, palette = "Grays")
```

执行 NIfTI 回环时要同时检查 values、affine、voxel index 和 map 顺序：

```{r nifti-roundtrip}
nifti_output <- tempfile(fileext = ".nii.gz")
nifti_manifest <- write_ngeo_nifti(volume, nifti_output)
nifti_restored <- read_ngeo_nifti(
  nifti_manifest$data,
  maps = volume$maps,
  measures = volume$measures,
  checksum = FALSE
)

all.equal(
  nifti_restored$domain$affine,
  volume$domain$affine,
  tolerance = 1e-6
)
identical(nifti_restored$values, volume$values)
```

## 3. GIFTI：从几何到对齐的 metric

```{r gifti-read}
gifti_path <- ngeo_example_data(
  "freesurferformats-cube"
)$path[[1L]]
geometry <- read_ngeo_gifti(gifti_path, checksum = TRUE)

nrow(geometry$domain$elements)
nrow(geometry$domain$faces)
geometry$domain$face_source_index_base
```

GIFTI geometry 可以没有 values。下面用坐标产生一个教学 metric，并重新构造
“一个 domain + 一个对齐 values block”的表面对象：

```{r gifti-values}
coordinates <- geometry$domain$coordinates
active <- geometry$domain$active_coordinates
metric <- rowSums(coordinates[[active]])

surface <- ngeo_surface(
  coordinates = coordinates,
  faces = geometry$domain$faces,
  values = cbind(curvature = metric),
  maps = data.frame(name = "curvature"),
  measures = ngeo_measure(
    value_type = "continuous",
    spatial_semantics = "intensive",
    units = "a.u."
  ),
  space = geometry$domain$space,
  coordinate_roles = geometry$domain$coordinate_meta$role,
  index_base = "one",
  source_index_base = 0L
)

suppressWarnings(plot(surface, show_edges = TRUE))
```

写入会生成 geometry、metric 和 JSON sidecar；如果对象含 labels，还会生成
label GIFTI：

```{r gifti-roundtrip}
gifti_output <- tempfile(fileext = ".surf.gii")
gifti_manifest <- write_ngeo_gifti(surface, gifti_output)
gifti_restored <- read_ngeo_gifti(
  geometry = gifti_manifest$geometry,
  data = gifti_manifest$data,
  measures = surface$measures,
  checksum = FALSE
)

all.equal(gifti_restored$values, surface$values, tolerance = 1e-6)
identical(gifti_restored$domain$faces, surface$domain$faces)
```

## 4. CIFTI：验证 grayordinate 顺序和 brain models

```{r cifti-read}
cifti_path <- ngeo_example_data(
  "cifti-curvature-fslr32k"
)$path[[1L]]
dense <- read_ngeo_cifti(cifti_path, checksum = TRUE)

dim(dense$values)
unique(dense$domain$elements$structure)
head(dense$domain$components$cortex_left$vertex_index)
dense$maps$name
```

这个样例包含左右皮层 brain model，但没有附带表面几何，因此
`surface_topology` 和 `geodesic` capability 应为 `FALSE`。neurogeo 不会凭空
补一个表面：

```{r cifti-capabilities}
ngeo_capabilities(dense)[c("surface_topology", "geodesic")]
```

用抽样后的有序 grayordinate 绘制曲率，虚线位置对应左右皮层边界：

```{r cifti-plot}
selected <- unique(round(seq(1, nrow(dense$values), length.out = 2000)))
boundary <- dense$domain$components$cortex_left$n_element
plot(
  selected,
  dense$values[selected, 1L],
  pch = 16,
  cex = 0.35,
  xlab = "有序 grayordinate",
  ylab = dense$maps$name[[1L]]
)
abline(v = boundary, lty = 2, col = "grey40")
```

纯 R writer 可以完成 dscalar 回环，不调用 Connectome Workbench：

```{r cifti-roundtrip}
cifti_output <- tempfile(fileext = ".dscalar.nii")
write_ngeo_cifti(dense, cifti_output, type = "dscalar")
dense_restored <- read_ngeo_cifti(cifti_output, checksum = FALSE)

identical(
  dense_restored$domain$elements$structure,
  dense$domain$elements$structure
)
all.equal(dense_restored$values, dense$values, tolerance = 1e-6)
```

## 5. FreeSurfer：缺少 transform 时必须显式处理

上游 tiny MGH 故意没有有效 RAS affine。直接读取会得到
`ngeo_error_transform`，因为自动假设 identity affine 会制造错误空间语义：

```{r freesurfer-error}
mgh_path <- ngeo_example_data("freesurfer-tiny-mgh")$path[[1L]]

tryCatch(
  read_ngeo_freesurfer(mgh_path, domain = "volume"),
  ngeo_error_transform = function(error) conditionMessage(error)
)
```

只有在研究者确实知道正确变换时，才应显式提供：

```{r freesurfer-explicit}
mgh <- read_ngeo_freesurfer(
  mgh_path,
  domain = "volume",
  affine = diag(4),
  checksum = TRUE
)

mgh$domain$dim
mgh$domain$affine
range(mgh$values)
```

表面与 curv 的正向回环可以从前面的有效 GIFTI domain 开始：

```{r freesurfer-roundtrip}
fs_output <- tempfile(fileext = ".surface")
fs_manifest <- write_ngeo_freesurfer(surface, fs_output)
fs_restored <- read_ngeo_freesurfer(
  geometry = fs_manifest$geometry,
  data = fs_manifest$data,
  measures = surface$measures,
  checksum = FALSE
)

identical(fs_restored$domain$faces, surface$domain$faces)
all.equal(fs_restored$values, surface$values, tolerance = 1e-5)
```

## 6. 审阅时应该检查什么

对任何格式，至少检查：

1. 文件来源、许可证、大小和 checksum 是否可审计；
2. domain 元素数是否与 values 行数严格一致；
3. source index base 和 R 内部索引是否被明确区分；
4. affine、surface structure、brain-model 顺序和 map 顺序是否保真；
5. measurement semantics 是否由分析者明确给出；
6. truncated、错位或缺少 transform 的文件是否以 classed error 失败；
7. provenance 是否记录 reader、源文件和 checksum；
8. round-trip 比较是否使用了明确的数值容差。

这些验证证明的是格式互操作和语义保真，不证明文件已经完成预处理、配准或
质量控制。neurogeo 4.1 仍不执行 raw MRI preprocessing，也不自动
registration/resampling。
