---
title: "从读入到写回：NIfTI、GIFTI、CIFTI 与 FreeSurfer 实践"
output: rmarkdown::html_vignette
vignette: >
  %\VignetteIndexEntry{从读入到写回：NIfTI、GIFTI、CIFTI 与 FreeSurfer 实践}
  %\VignetteEngine{knitr::rmarkdown}
  %\VignetteEncoding{UTF-8}
---

```{r setup, include=FALSE}
required_io <- c("cifti", "freesurferformats", "gifti", "RNifti")
missing_io <- required_io[!vapply(
  required_io,
  requireNamespace,
  logical(1),
  quietly = TRUE
)]
if (length(missing_io)) {
  stop(
    "The format tutorial requires: ",
    paste(missing_io, collapse=", "),
    call.=FALSE
  )
}
knitr::opts_chunk$set(
  collapse = TRUE,
  comment = "#>",
  fig.width = 6,
  fig.height = 4
)
library(neurogeo)
source(system.file(
  "tutorial-code", "brain-case-study.R", package="neurogeo",
  mustWork=TRUE
))
vertex <- ngeo_tutorial_vertex_case_control(n_per_group=5)
```

神经影像文件第一次读进 R 时，我们通常最关心“数值有没有出来”。真正危险的错误
却常发生在别处：体素世界坐标改变、左右半球互换、三角面索引偏移，或 CIFTI 的
灰质坐标顺序被打乱。文件仍然能够打开，得到的脑图却已经不是原来的空间。

这一页沿着一份模拟病例—对照数据推进。Conte69 顶点样本包含 5 名健康对照者和
5 名精神分裂症患者，用来展示完整皮层图；软件包自带的小型 NIfTI、GIFTI、CIFTI
和 FreeSurfer 文件则用于快速完成写出—读回。四条更集中的路线见
[NIfTI 体数据](/tutorials/workflow-volume)、[皮层表面](/tutorials/workflow-surface)、
[CIFTI](/tutorials/workflow-cifti) 和 [ROI 队列](/tutorials/workflow-roi-cohort)。

## 1. 四种格式先问同一组问题

开始逐个读取格式之前，先固定我们希望保留的皮层结果：患者组减健康对照组的顶点
厚度差值。后面的表面与灰质坐标文件只要涉及这些顶点，都应保持半球身份和顶点
顺序。

```{r format-main-brain, fig.width=10, fig.height=4.8, fig.alt="格式写出—读回之前的顶点水平组间皮层厚度差值", fig.cap="表面与灰质坐标格式需要保留同一套顶点顺序和左右半球身份。"}
format_limit <- max(abs(ngeo_values(vertex$difference)), na.rm=TRUE)
format_map <- ngeo_cortical_map(
  vertex$difference,
  layer="SCZ_minus_HC",
  chart="flat",
  atlas="DK68",
  underlay=vertex$underlay,
  underlay_palette="Grays",
  overlay_alpha=0.82,
  palette="Blue-Red 3",
  limits=c(-format_limit, format_limit),
  na_color=NA_character_
)
plot(
  format_map,
  main="Vertex sample before I/O: SCZ - HC",
  boundary_color=grDevices::adjustcolor("white", 0.55),
  boundary_lwd=0.25,
  outline_lwd=1.1
)
```

读入任何神经影像文件时，都可以依次问五个问题：

1. 文件采用 NIfTI、GIFTI、CIFTI 还是 FreeSurfer 容器？
2. 每一行代表体素、表面顶点，还是灰质坐标（grayordinate）？
3. 文件中的索引怎样对应 R 的行号？
4. 仿射矩阵、表面面片或脑结构模型怎样把这些行放回空间？
5. 每一列是什么测量、来自哪个图层、使用什么单位？

后面每种格式都按这个顺序观察。这样，读者可以把新格式与熟悉的脑数据结构联系
起来，而不是记忆四套互不相干的函数参数。

### 1.1 文件里的第 0 个点，到了 R 里是哪一行？

许多神经影像格式从 0 开始编号，例如第一个体素或顶点记为 0；R 则从 1 开始。
neurogeo 保留源文件索引，同时让对象中的元素行与数值行使用 R 的一基顺序。看见
索引 0 时，不应再次给数值矩阵减 1。

对体素索引 $(i,j,k)$，仿射矩阵（affine）把它转换成世界坐标：

$$
\begin{bmatrix}x\\y\\z\\1\end{bmatrix}
=
A
\begin{bmatrix}i\\j\\k\\1\end{bmatrix}.
$$

这项变换不只记录平移，还可能包含体素尺寸、旋转、反射或剪切。因此，两个数组
维度相同并不表示它们位于同一空间。

写出—读回检查（round-trip）会把原对象 $x$ 写到临时文件，再读成 $x'$。整数索引
和类别通常要求完全一致；浮点数则使用事先写明的误差容限：

$$
\max_i |x_i-x'_i| \leq \varepsilon.
$$

这个检查回答“存储过程有没有改变对象”，并不评价预处理质量或生物学解释。

## 2. 教学文件来自哪里，内容有没有被替换？

内置文件来自公开上游项目，仅用于格式教学，不是临床数据。每个样例都记录来源
版本、网址、许可证、字节数和 SHA-256。先查看登记表，确认当前安装中的文件仍与
记录一致。

```{r manifest}
examples <- ngeo_example_data()
examples[, c(
  "name", "format", "role", "source_project",
  "source_version", "license", "verified"
)]
```

需要某个样例时，通过登记名称取得路径，不依赖软件包安装目录的内部布局：

```{r select-path}
nifti_path <- ngeo_example_data("rnifti-example")$path[[1L]]
```

如果字节数或 SHA-256 不一致，函数会报告 I/O 错误。此时应重新获取经过核验的
文件，而不是继续分析一个来源不明的替代品。

## 3. NIfTI：第一个体素在世界坐标中的哪里？

先读取 NIfTI 样例，查看数组维度、仿射矩阵、前几个源体素索引和数值范围。历史记录
还会告诉我们文件大小、校验和与所用读取器。

```{r nifti-read}
volume <- suppressWarnings(
  read_ngeo_nifti(nifti_path, checksum = TRUE)
)

volume$base$geometry$dim
volume$base$geometry$affine
head(volume$base$geometry$source_voxel_index)
range(values(volume))
volume$history$sources[[1L]][c(
  "size", "checksum_md5", "importer"
)]
```

`source_voxel_index` 中第一个体素通常从 `(0, 0, 0)` 开始，而对象数值的第一行仍是
R 中的第 1 行。为了看清两者如何联系，我们把第一个源体素索引代入仿射矩阵，实际
算出它的世界坐标。

```{r nifti-affine-calculation}
first_index <- as.numeric(
  volume$base$geometry$source_voxel_index[1L, ]
)
first_world <- as.numeric(
  volume$base$geometry$affine %*% c(first_index, 1)
)[1:3]

data.frame(
  voxel_i = first_index[1],
  voxel_j = first_index[2],
  voxel_k = first_index[3],
  world_x = first_world[1],
  world_y = first_world[2],
  world_z = first_world[3]
)
```

结果中的 `world_x`、`world_y` 和 `world_z` 是这个体素在文件坐标空间中的位置。
接着核对数量：原数组三维尺寸的乘积，应等于空间元素数和数值行数；数值列数则
对应图像中的 map 或 frame。

```{r nifti-alignment}
c(
  voxels_from_dim = prod(volume$base$geometry$dim),
  domain_elements = nrow(volume$base$elements),
  value_rows = nrow(volume$values),
  layers = ncol(volume$values)
)
```

三项体素计数应完全一致。现在显示一张中间轴向切片，快速检查左右方向、背景范围和
明显截断。它用于格式诊断，不替代医学阅片或完整质量控制。

```{r nifti-plot, fig.alt="NIfTI 教学样例的中间轴向切片"}
plot(volume, slice = 30, palette = "Grays")
```

读入看起来合理后，把对象写成新的 NIfTI，再读回来。这里同时比较数值与仿射矩阵；
在多图层文件中还应比较体素索引和 map 顺序。

```{r nifti-roundtrip}
nifti_output <- tempfile(fileext = ".nii.gz")
nifti_manifest <- write_ngeo_nifti(volume, nifti_output)
nifti_restored <- read_ngeo_nifti(
  nifti_manifest$data,
  layers = volume$layers,
  measures = volume$measures,
  checksum = FALSE
)

all.equal(
  nifti_restored$base$geometry$affine,
  volume$base$geometry$affine,
  tolerance = 1e-6
)
identical(nifti_restored$values, volume$values)
```

仿射矩阵采用 `1e-6` 容差，因为写出器可能改变浮点存储精度；这个样例的数值要求
完全一致。若仿射比较失败，先查看是微小舍入还是方向、尺度发生改变；若数值失败，
再检查数据类型与缩放字段。仅凭切片看起来相似不足以通过回环检查。

## 4. GIFTI：数值和三角网格是否使用同一顶点顺序？

GIFTI 常把表面坐标、三角面、顶点数值和标签放在不同文件中。只有这些文件采用同一
顶点顺序，厚度值才会落在正确皮层位置。先看病例—对照样本中第一名被试的完整
Conte69 厚度图；图中的连续皮层轮廓来自三角面，而不是把顶点画成散点。

```{r gifti-main-map, fig.width=10, fig.height=4.8, fig.alt="一名模拟被试的顶点皮层厚度显示在 Conte69 展开表面上", fig.cap="几何文件和数值文件共享顶点顺序，厚度才能回到正确半球和图谱边界。"}
gifti_subject_map <- ngeo_cortical_map(
  vertex$surface,
  layer=1L,
  chart="flat",
  atlas="Schaefer200",
  underlay=vertex$underlay,
  underlay_palette="Grays",
  overlay_alpha=0.82,
  palette="viridis",
  na_color=NA_character_
)
plot(
  gifti_subject_map,
  main="vertex-sub-01 cortical thickness",
  boundary_color=grDevices::adjustcolor("white", 0.55),
  boundary_lwd=0.25,
  outline_lwd=1.1
)
```

完整 Conte69 表面适合观察脑图，但检查文件索引时过于庞大。下面改用一个小型
GIFTI 网格，专门观察零基面片索引、几何与数值 sidecar 以及写出—读回。它只测试
格式路径，科学解释仍来自上面的皮层样本。

```{r gifti-read}
gifti_path <- ngeo_example_data(
  "freesurferformats-cube"
)$path[[1L]]
geometry <- read_ngeo_gifti(gifti_path, checksum = TRUE)

nrow(geometry$base$elements)
nrow(geometry$base$geometry$faces)
geometry$base$geometry$face_source_index_base
```

表面由顶点坐标 $V\in\mathbb{R}^{n\times3}$ 和三角面索引
$F\in\mathbb{N}^{m\times3}$ 组成。面片表的每一行保存三个顶点编号；真正的坐标要
再到 $V$ 中查找。先看前几个三角面。

```{r gifti-faces}
head(geometry$base$geometry$faces)
```

源 GIFTI 的面片通常从顶点 0 开始编号，neurogeo 读入后转换为 R 的一基编号，并在
`face_source_index_base` 中保留来源约定。若手工处理时多加或少加一次 1，面片会
连接到错误顶点，严重时直接越界。

几何文件本身可以不含数值。为了测试几何和顶点数据能否一起写回，我们为这个小网格
构造一列顶点指标：

$$
m_v = x_v + y_v + z_v.
$$

公式给每个顶点恰好一个数，因此数值行数必须等于坐标行数。变量名沿用示例代码中的
`distance_method`，其值只用于格式回环，不代表真实皮层曲率。下面把坐标、面片和
这列数值组合成表面对象。

```{r gifti-values}
coordinates <- geometry$base$geometry$coordinates
active <- geometry$base$geometry$active_coordinates
distance_method <- rowSums(coordinates[[active]])

surface <- ngeo_surface(
  coordinates = coordinates,
  faces = geometry$base$geometry$faces,
  values = cbind(curvature = distance_method),
  layers = data.frame(name = "curvature"),
  measures = ngeo_measure(
    value_type = "continuous",
    support_behavior = "intensive",
    unit = "a.u."
  ),
  coordinate_space = geometry$base$coordinate_space,
  coordinate_roles = geometry$base$geometry$coordinate_meta$role,
  index_base = "one",
  source_index_base = 0L
)

c(
  vertices = nrow(surface$base$elements),
  metric_rows = nrow(surface$values),
  triangles = nrow(surface$base$geometry$faces)
)
```

输出中的 `vertices` 和 `metric_rows` 应相等，`triangles` 则对应面片数。现在写出
geometry、data 和 JSON sidecar，再读回来；若对象带有标签，还会另外生成 label
GIFTI。

```{r gifti-roundtrip}
gifti_output <- tempfile(fileext = ".surf.gii")
gifti_manifest <- write_ngeo_gifti(surface, gifti_output)
gifti_restored <- read_ngeo_gifti(
  geometry = gifti_manifest$geometry,
  data = gifti_manifest$data,
  measures = surface$measures,
  checksum = FALSE
)

all.equal(gifti_restored$values, surface$values, tolerance = 1e-6)
identical(gifti_restored$base$geometry$faces, surface$base$geometry$faces)
```

面片需要完全一致，顶点数值允许 `1e-6` 的浮点误差。面片一致而数值失败，提示数据
类型或序列化问题；数值一致而面片失败，则说明表面连接关系已经改变。两种情况都
需要停止后续空间分析并查明写出路径。

## 5. CIFTI：第 *g* 行怎样回到左、右皮层？

CIFTI 把左右皮层和体结构压在同一条灰质坐标轴上。先读取一个 dscalar 样例，查看
数值维度、包含的脑结构、左皮层前几个顶点索引以及 map 名称。

```{r cifti-read}
cifti_path <- ngeo_example_data(
  "cifti-curvature-fslr32k"
)$path[[1L]]
dense <- read_ngeo_cifti(cifti_path, checksum = TRUE)

dim(dense$values)
unique(dense$base$elements$structure)
head(dense$base$geometry$components$cortex_left$vertex_index)
dense$layers$name
```

灰质坐标不是规则三维网格中的连续体素编号，而是按照 CIFTI 脑结构模型依次拼接的
有序元素。第 $g$ 行可能来自：

$$
g =
\begin{cases}
\text{左皮层 brain model 中的位置},\\
\text{右皮层 brain model 中的位置},\\
\text{体结构 brain model 中的位置}.
\end{cases}
$$

所以每一行还要结合 `structure` 以及 `vertex_index` 或 `voxel_index`，才能回到
具体脑结构。先统计各结构行数，并检查它们的和是否等于数值行数。

```{r cifti-structure-count}
structure_count <- table(dense$base$elements$structure)
structure_count
sum(structure_count)
nrow(dense$values)
```

这个文件是 dscalar，每列是一张标量图；若是 dtseries，列通常对应时间点。矩阵
维度本身无法区分二者，图层元数据才说明每列的含义。

样例包含左右皮层的脑结构模型，却没有附带表面坐标和面片。因此，它知道某行属于
哪个表面顶点，却不能计算网格邻接或测地距离。能力查询应相应返回 `FALSE`。

```{r cifti-capabilities}
ngeo_capabilities(dense)[c("surface_topology", "geodesic")]
```

为了画脑图，我们把 CIFTI 两个皮层成分按记录的表面顶点索引放回 Conte69。内侧壁
没有对应灰质坐标，因此保持缺失。按灰质坐标行号画折线无法完成这项空间还原。

```{r cifti-to-surface}
left_component <- dense$base$geometry$components$cortex_left
right_component <- dense$base$geometry$components$cortex_right
left_vertex_count <- left_component$surface_vertex_count
right_vertex_count <- right_component$surface_vertex_count
cifti_vertex <- rep(NA_real_, left_vertex_count + right_vertex_count)
cifti_vertex[left_component$internal_vertex_index] <-
  dense$values[left_component$global_rows, 1L]
cifti_vertex[left_vertex_count + right_component$internal_vertex_index] <-
  dense$values[right_component$global_rows, 1L]
cifti_surface_aligned <-
  nrow(ngeo_base_elements(vertex$surface)) == length(cifti_vertex)
```

```{r cifti-plot, fig.width=10, fig.height=4.8, fig.alt="CIFTI 标量值按脑结构模型恢复到左右 Conte69 皮层顶点", fig.cap="脑结构模型中的顶点索引决定每个灰质坐标画在哪里，内侧壁保持缺失。"}
if (cifti_surface_aligned) {
  cifti_surface_map <- ngeo_cortical_map(
    vertex$surface,
    values=cifti_vertex,
    chart="flat",
    atlas="Schaefer100",
    underlay=vertex$underlay,
    underlay_palette="Grays",
    overlay_alpha=0.82,
    palette="viridis",
    na_color=NA_character_
  )
  plot(
    cifti_surface_map,
    main="CIFTI scalar restored to Conte69 vertices",
    boundary_color=grDevices::adjustcolor("white", 0.55),
    boundary_lwd=0.25,
    outline_lwd=1.1
  )
} else {
  message(
    "当前教学表面与 CIFTI 声明的 Conte69 顶点数不同；",
    "为避免把灰质坐标投到错误几何上，本次构建不绘制这张图。"
  )
}
```

左右半球和图谱边界看起来合理后，直接在 R 中完成 dscalar 写出—读回，不需要调用
Connectome Workbench。

```{r cifti-roundtrip}
cifti_output <- tempfile(fileext = ".dscalar.nii")
write_ngeo_cifti(dense, cifti_output, type = "dscalar")
dense_restored <- read_ngeo_cifti(cifti_output, checksum = FALSE)

identical(
  dense_restored$base$elements$structure,
  dense$base$elements$structure
)
all.equal(dense_restored$values, dense$values, tolerance = 1e-6)
```

第一个比较检查脑结构及其行顺序，第二个比较数值误差。若只比较排序后的数值或
直方图，左右结构交换仍可能看不出来；CIFTI 回环因此需要同时核对轴和数值。

## 6. FreeSurfer：文件没有有效空间变换时怎么办？

这个小型 MGH 样例故意缺少有效的 RAS 仿射矩阵。先尝试直接读取，观察错误信息。
如果读取器擅自采用单位矩阵，数值虽然能出现，却会获得没有证据支持的世界坐标。

```{r freesurfer-error}
mgh_path <- ngeo_example_data("freesurfer-tiny-mgh")$path[[1L]]

tryCatch(
  read_ngeo_freesurfer(mgh_path, base = "volume"),
  ngeo_error_transform = function(error) conditionMessage(error)
)
```

这里的失败提醒我们回查 sidecar、采集信息或上游处理记录。只有当研究者有独立依据
知道正确变换时，才在读取时明确提供。为了继续这个教学样例，我们把单位矩阵作为
已声明的假设传入。

```{r freesurfer-explicit}
mgh <- read_ngeo_freesurfer(
  mgh_path,
  base = "volume",
  affine = diag(4),
  checksum = TRUE
)

mgh$base$geometry$dim
mgh$base$geometry$affine
range(mgh$values)
```

`diag(4)` 表示：

$$
(x,y,z)=(i,j,k),
$$

即索引单位直接等于世界坐标单位。这只适用于当前明确声明的教学假设。真实 MGH/MGZ
若没有证据支持该变换，应保留错误并补齐元数据，而不是为了让读取成功而套用单位
矩阵。

体数据变换问题看清后，再用前面有效的小型表面对象测试 FreeSurfer surface 与 curv
的写出—读回。

```{r freesurfer-roundtrip}
fs_output <- tempfile(fileext = ".surface")
fs_manifest <- write_ngeo_freesurfer(surface, fs_output)
fs_restored <- read_ngeo_freesurfer(
  geometry = fs_manifest$geometry,
  data = fs_manifest$data,
  measures = surface$measures,
  checksum = FALSE
)

identical(fs_restored$base$geometry$faces, surface$base$geometry$faces)
all.equal(fs_restored$values, surface$values, tolerance = 1e-5)
```

surface 文件保存坐标和面片，curv 文件保存逐顶点指标；二者靠顶点顺序对齐，而
不是按顶点名称匹配。因此，面片需要完全一致，数值使用明确容差，实际项目还应
比较坐标数组。

## 7. 面对自己的新文件，从哪一步开始？

现在把四种格式的共同步骤放回一条路线。面对新文件，可以按以下顺序进行：

1. 从数据登记表确认文件来源、版本和校验和；
2. 调用对应读取函数，先不要进入统计分析；
3. 查看空间元素类型、元素数、图层数和可用能力；
4. 根据格式检查源索引、仿射矩阵、面片或脑结构模型顺序；
5. 补充文件无法可靠表达的单位和测量含义；
6. 用 `ngeo_validate(x, level = "strict")` 检查对象内部关系；
7. 画切片或皮层图，寻找方向、边界和错位异常；
8. 写出再读回，分别比较整数索引、浮点数值和元数据；
9. 保存来源记录、校验和、写出清单和所用数值容差。

## 8. 动手改一处，看看检查能否发现

以下练习沿用本页数据，每一题都先预测结果，再运行代码核对：

1. 在 NIfTI 示例中选择第二个体素索引，手算仿射变换后的世界坐标，再与矩阵
   乘法结果核对。
2. 将 GIFTI 教学指标改成 $x_v^2+y_v^2+z_v^2$，预测哪个顶点数值最大。
3. 交换 CIFTI 数值的两行但不交换元素表，说明为什么维度检查发现不了错误，以及
   为什么对错误输入做写出—读回也无法修复对齐。
4. 把 GIFTI 写出—读回的容差从 `1e-6` 逐步减小，观察浮点序列化精度。
5. 删除显式 MGH 仿射矩阵，确认错误类别，并用自己的话解释为什么失败比自动
   采用单位矩阵更安全。

## 9. 交付文件前做最后一次核对

准备把数据交给下游分析或合作者时，逐项确认：

1. 来源、许可证、文件大小和校验和是否有记录；
2. 空间元素数是否与数值行数一致；
3. 源文件索引与 R 行号是否明确区分；
4. 仿射矩阵、表面结构、脑结构模型和图层顺序是否保真；
5. 测量单位与含义是否已经补充；
6. 文件截断、错位或缺少变换时是否得到清楚的错误；
7. 历史记录是否包含读取器、源文件和校验和；
8. 写出—读回是否使用了合适且明确的数值容差。

如果这些检查通过，可以认为格式转换保留了当前对象的空间与数值含义。接下来再根据
项目流程决定是否进入预处理、配准、质量控制或统计分析；这些科学步骤不会由格式
读取器自动完成。
