---
title: "点数据空间统计：从 ngeo_points 到 Moran's I"
output: rmarkdown::html_vignette
vignette: >
  %\VignetteIndexEntry{点数据空间统计：从 ngeo_points 到 Moran's I}
  %\VignetteEngine{knitr::rmarkdown}
  %\VignetteEncoding{UTF-8}
---

```{r setup, include=FALSE}
knitr::opts_chunk$set(
  collapse = TRUE,
  comment = "#>",
  fig.width = 6,
  fig.height = 4,
  fig.retina = 2,
  out.width = "100%"
)
library(neurogeo)
```

## 1. 本教程回答什么问题

本教程使用一个 $3 \times 3$ 点网格完成最小空间分析工作流：

1. 把坐标和数值放入同一个空间对象；
2. 验证每一行数值与空间元素严格对齐；
3. 明确本次分析如何定义邻居和空间权重；
4. 计算 global Moran's I 和 local Moran；
5. 把点聚合到区域，并检查变量在聚合时应求均值还是求和；
6. 查看分析对象自动保存的 provenance。

neurogeo 的核心对象可以先理解为：

```text
一个 spatial domain
+ 一个与其逐元素对齐的 values block
+ 描述每列 values 的 metadata
```

这里：

- **domain** 回答“数值定义在哪里”；
- **values** 回答“在那里测量了什么”；
- **alignment** 保证 values 第 $i$ 行始终属于 domain 第 $i$ 个元素。

拓扑、距离、权重、support 转换和空间变换并不是每次构造对象时都必须填写的
“字段”。它们是在相应分析真正需要时才显式创建的分析对象。

该接口不执行配准、分割、表面重建或预处理，也不会在不兼容空间之间隐式
重采样。

## 2. 先区分四类概念

为了避免把不同层级的概念混在一起，可以把 neurogeo 中的信息分成四类。

### 2.1 数据对象本身

| 组件 | 回答的问题 | 本教程中的内容 |
|---|---|---|
| spatial elements | 数值依附于什么元素？ | 九个点 |
| geometry and space | 元素位于什么坐标系统？ | 二维教学网格，单位 mm |
| values | 每个元素测量了什么？ | 一列 `signal` |
| map metadata | 每列 values 表示什么 map？ | 连续型 signal |
| measurement metadata | 数值单位和聚合含义是什么？ | a.u.，intensive |

### 2.2 必须保持的不变量

最重要的不变量是：

$$
n_\text{domain elements} = n_\text{rows of values}.
$$

行数相同仍然不够，元素顺序也必须一致。neurogeo 不会根据相似坐标、名称
或标签偷偷重排 values。

### 2.3 分析时构造的空间关系

同一个 domain 可以支持不同分析定义。例如，点数据可以使用：

- 距离阈值邻居；
- $k$ nearest neighbours；
- 反距离权重；
- 用户提供的图结构。

因此 metric、neighbors 和 weights 属于**分析选择**，而不是原始数据唯一且
固定的属性。本教程稍后使用欧氏距离阈值构造一个 `ngeo_weights` 对象。

### 2.4 只在特定任务中需要的对象

- `ngeo_support_map`：描述 source elements 如何映射到 target regions；
- `ngeo_transform`：描述一个 reference space 到另一个 space 的坐标变换；
- provenance/manifest：由软件记录数据和操作来源，用于审计和复现。

本教程只在聚合章节引入 support map；不需要 transform；provenance 则由构造
和分析函数自动记录。

## 3. 五种基础 domain

neurogeo 的基础 domain 对应不同空间元素：

- `points`：没有天然连接关系的点；
- `surface`：顶点和三角面组成的表面；
- `volume`：规则或仿射网格中的体素；
- `grayordinates`：CIFTI brain model 中排列的皮层顶点和体素；
- `regions`：脑区或其他聚合区域。

本教程从最简单的 `points` 开始。点本身只有位置，没有默认邻居；邻居关系将在
分析时显式构造。

## 4. 构造点数据对象

```{r construct}
coordinates <- as.matrix(expand.grid(
  x = 0:2,
  y = 0:2
))

signal <- c(1, 2, 3, 2, 4, 7, 3, 7, 9)

teaching_data <- data.frame(
  element = seq_len(nrow(coordinates)),
  x = coordinates[, "x"],
  y = coordinates[, "y"],
  signal = signal
)

knitr::kable(teaching_data)
```

先观察数值的位置。右上区域的值整体较高，因此可以提出一个待检验的猜想：
`signal` 可能具有正空间自相关。

```{r teaching-plot, fig.alt="九个点组成的三乘三网格，颜色和数字表示 signal 数值"}
signal_colors <- grDevices::hcl.colors(9, "YlOrRd", rev = TRUE)[
  cut(signal, breaks = 9, labels = FALSE, include.lowest = TRUE)
]

plot(
  coordinates,
  asp = 1,
  pch = 21,
  bg = signal_colors,
  col = "white",
  cex = 1.8 + signal / max(signal),
  xlab = "x（mm）",
  ylab = "y（mm）",
  main = "信号在 3 × 3 教学网格中的分布"
)
text(coordinates, labels = signal, font = 2, cex = 0.9)
```

把坐标和数值放入 neurogeo：

```{r construct-object}
x <- ngeo_points(
  coordinates = coordinates,
  values = cbind(signal = signal),
  measures = ngeo_measure(
    value_type = "continuous",
    spatial_semantics = "intensive",
    units = "a.u."
  ),
  space = ngeo_space(
    space_id = "tutorial-grid",
    kind = "unknown",
    units = "mm",
    source_metadata = list(description = "3 x 3 teaching grid")
  )
)

x
```

这里需要区分三件事：

1. `space` 描述坐标属于哪个参考空间以及坐标单位；
2. values 第 $i$ 行必须对应 coordinates 第 $i$ 行；
3. `spatial_semantics = "intensive"` 只在后续 change of support 时决定默认
   聚合方式，对 Moran's I 本身不是必需条件。

也就是说，基础对象可以暂时保留未知 measurement metadata；但一旦执行依赖
这些信息的操作，例如区域聚合，就必须先作出科学上可辩护的声明。

```{r inspect}
ngeo_domain_type(x)
head(ngeo_elements(x))
ngeo_values(x)
ngeo_measures(x)
```

## 5. 验证 element--value alignment

```{r alignment-check}
c(
  domain_elements = nrow(ngeo_elements(x)),
  value_rows = nrow(ngeo_values(x)),
  value_maps = ncol(ngeo_values(x))
)

ngeo_validate(x, level = "strict")
```

下面故意破坏 alignment：

```{r alignment-error}
misaligned <- x
misaligned$values <- misaligned$values[-1, , drop = FALSE]

tryCatch(
  ngeo_validate(misaligned),
  error = function(condition) conditionMessage(condition)
)
```

验证失败是在保护分析。若跳过这一步，后续公式仍可能产生一个数字，但该数字
可能已经把 A 点的信号错误地赋给 B 点。

## 6. 为本次分析定义邻居和权重

点数据没有天然 mesh topology，因此需要明确说明“哪些点算邻居”。本教程采用
欧氏距离带：

$$
d_{ij} = \sqrt{(x_i-x_j)^2 + (y_i-y_j)^2}.
$$

横向或纵向相邻点距离为 1，对角点距离为 $\sqrt{2}$。阈值设为 1.01 时，
只连接上下左右。

```{r weights}
w <- ngeo_weights(
  x,
  method = "distance_band",
  threshold = 1.01,
  metric = "euclidean",
  style = "W"
)

w
```

`w` 是独立于原始数据对象的分析对象。它记录：

- 使用哪个 domain；
- 怎样定义 neighbors；
- 使用哪个 metric；
- 如何标准化权重。

同一个 `x` 可以构造多个不同的权重对象，用于敏感性分析。权重对象保存 domain
identity，因此不能无声地复用于元素顺序不同的对象。

行标准化为：

$$
w_{ij} = \frac{a_{ij}}{\sum_k a_{ik}}.
$$

```{r neighbors}
W <- as.matrix(w$matrix)
W[c(1, 5), , drop = FALSE]
rowSums(W)
```

真实神经影像可能包含数万到数十万个元素。这里转成普通矩阵只用于教学，正式
分析不要对大型稀疏权重执行 `as.matrix()`。

## 7. 空间滞后与 Moran 散点图

先中心化信号：

$$
z_i = y_i - \bar y.
$$

空间滞后为：

$$
(Wz)_i = \sum_j w_{ij}z_j.
$$

```{r spatial-lag}
z <- signal - mean(signal)
lag_z <- as.numeric(W %*% z)

data.frame(
  element = seq_along(signal),
  signal = signal,
  centered = round(z, 3),
  spatial_lag = round(lag_z, 3)
)
```

```{r lag-scatter, fig.alt="中心化信号与空间滞后的 Moran 散点图"}
plot(
  z,
  lag_z,
  pch = 21,
  bg = signal_colors,
  col = "white",
  cex = 2,
  xlab = expression(z[i] == y[i] - bar(y)),
  ylab = expression(sum(j, w[ij] * z[j])),
  main = "信号与空间滞后的关系"
)
abline(h = 0, v = 0, lty = 2)
abline(stats::lm(lag_z ~ z), lwd = 2)
text(z, lag_z, labels = seq_along(signal), pos = 3, cex = 0.8)
```

右上和左下象限表示相似偏离方向相邻；另外两个象限提示潜在空间离群。

## 8. Global Moran's I

$$
I =
\frac{n}{S_0}
\frac{\sum_i\sum_j w_{ij}z_i z_j}
     {\sum_i z_i^2},
\qquad
S_0 = \sum_i\sum_j w_{ij}.
$$

先手算：

```{r moran-manual}
n <- length(signal)
S0 <- sum(W)
cross_neighbor <- as.numeric(crossprod(z, W %*% z))
total_variation <- sum(z^2)
manual_I <- n / S0 * cross_neighbor / total_variation

manual_I
```

再调用 neurogeo：

```{r moran}
moran <- ngeo_moran(
  x,
  weights = w,
  map = "signal",
  permutations = 99,
  seed = 2026
)

moran
all.equal(moran$estimate, manual_I, tolerance = 1e-12)
```

99 次置换仅用于缩短教程运行时间，其最小 p 值步长为 $1/100=0.01$。正式研究
应根据所需推断精度增加置换次数，并记录随机种子。

Moran's I 必须与权重定义一起解释。它不是普通相关系数，也不能脱离 metric、
邻居规则、标准化方式和 isolate policy 单独报告。

## 9. Local Moran

```{r local-moran}
lisa <- ngeo_local_moran(
  x,
  weights = w,
  map = "signal",
  permutations = 99,
  seed = 2026,
  adjust = "BH"
)

lisa_view <- as.data.frame(lisa)[, c(
  "value", "centered", "spatial_lag", "local_i",
  "p.value", "p.adjusted", "cluster"
)]
knitr::kable(lisa_view, digits = 3)
```

`high-high`、`low-low`、`high-low` 和 `low-high` 是由中心化值与空间滞后的
符号得到的描述性分类。标签本身不等于显著热点；局部分析涉及多重检验，
应优先解释校正后的 `p.adjusted`。

## 10. Change of support：只在需要聚合时引入 support

前面的 Moran 分析不需要给每个点声明有限面积或体积。点只是离散观测位置，
不能简单把“support = 1”解释为真实空间范围。

现在要把九个点聚合到三个区域，因此才需要构造 source-to-target support map。
本例没有已知点面积，暂时把每个点视为**等权离散观测**；这里的 1 是聚合权重，
不是点所占据的物理面积。

```{r support-map}
labels <- c("left", "middle", "right")[
  coordinates[, "x"] + 1
]

atlas <- ngeo_atlas_map(
  x,
  labels = labels,
  source_support = rep(1, nrow(coordinates))
)

ngeo_support_diagnostics(atlas)
```

`atlas$operator` 是 target-by-source 映射矩阵。硬标签条件下，每个源点完整映射到
一个目标区域。

```{r support-operator}
as.matrix(atlas$operator)
```

执行聚合：

```{r change-support}
regional <- ngeo_change_support(
  x,
  target = atlas$target,
  support_map = atlas
)

ngeo_values(regional)
ngeo_measures(regional)
```

因为 `signal` 被声明为 intensive，默认聚合为 support-weighted mean：

$$
\bar y_r =
\frac{\sum_j A_{rj}s_jy_j}
     {\sum_j A_{rj}s_j}.
$$

本例所有聚合权重 $s_j=1$，因此退化为普通区域均值。

### 10.1 measurement semantics 与 aggregation rule

| semantics | 常见例子 | 默认聚合倾向 |
|---|---|---|
| intensive | 厚度、温度、浓度、平均信号 | support-weighted mean |
| extensive | 总体积、总质量、总负荷 | sum |
| count | 事件数、细胞数 | sum |
| categorical | 分区标签、组织类别 | mode |
| unknown | 尚未判断 | 拒绝隐式聚合 |

这些默认值不是普适定律。例如 $t$、$z$、$p$、相关系数或 effect-size map 的
跨 support 聚合需要根据 estimand 单独论证，不能仅因为它们是连续变量就自动
视为 intensive。必要时应使用明确的自定义聚合规则，或者拒绝该转换。

下面展示 count 的守恒聚合：

```{r count-change-support}
event_count <- c(4, 2, 1, 3, 5, 2, 1, 4, 6)

count_data <- ngeo_points(
  coordinates = coordinates,
  values = cbind(events = event_count),
  measures = ngeo_measure(
    value_type = "integer",
    spatial_semantics = "count",
    units = "events"
  ),
  space = x$domain$space
)

regional_count <- ngeo_change_support(
  count_data,
  target = atlas$target,
  support_map = atlas
)

c(
  source_total = sum(ngeo_values(count_data)),
  target_total = sum(ngeo_values(regional_count))
)
```

## 11. Space 与 transform 不应混为一谈

`space` 是单个对象的参考空间声明；`transform` 是两个空间之间的映射关系。
本教程所有点都在 `tutorial-grid` 中，因此不需要 transform。

在真实数据中，即使两个 NIfTI 数组形状相同，也不能证明它们位于同一空间；
即使两个表面具有相同顶点数，也不能证明顶点顺序或 registration 相容。
neurogeo 不会自动推断或执行 registration。

```{r real-readers, eval=FALSE}
volume <- read_ngeo_nifti("sub-01_T1w.nii.gz")

surface <- read_ngeo_gifti(
  geometry = "sub-01.L.midthickness.surf.gii",
  data = c(thickness = "sub-01.L.thickness.shape.gii")
)

dense <- read_ngeo_cifti(
  "sub-01_task-rest.dtseries.nii",
  surfaces = list(
    CORTEX_LEFT = "sub-01.L.midthickness.surf.gii",
    CORTEX_RIGHT = "sub-01.R.midthickness.surf.gii"
  )
)
```

## 12. Provenance 由软件记录

provenance 不是要求初学者手工填写的分析参数。构造、子集、聚合和其他受支持
操作会自动追加记录。

```{r provenance}
ngeo_provenance(x)$operations
ngeo_provenance(regional)$operations
```

需要生成可移植审计信息时，可以创建 manifest：

```{r manifest}
manifest <- ngeo_object_manifest(x)
manifest
```

manifest 用于记录 canonical metadata 和哈希，不复制完整 values block。

## 13. 推荐执行顺序

遇到新数据时，可以按以下顺序工作：

1. **研究问题**：要描述、检验、预测还是进行 support 转换？
2. **domain**：数值定义在 vertex、voxel、point、grayordinate 还是 region？
3. **alignment**：values 每一行对应哪个 element？
4. **space**：坐标或索引属于哪个参考空间？
5. **分析关系**：本次问题需要什么 topology、metric、neighbors 和 weights？
6. **统计量**：所选公式回答的问题是否与研究问题一致？
7. **推断**：null model、置换次数、多重检验和随机种子是什么？
8. **support 转换**：只有在聚合或重采样时，才声明 support map 和 aggregation rule；
9. **敏感性**：改变邻居、阈值、metric 或 support 后结论是否稳定？
10. **审计**：provenance 和 manifest 是否足以重建关键步骤？

这条顺序比“先选择一个统计函数，再设法填满所有字段”更可靠。

## 14. 最小审阅清单

- [ ] domain elements 与 values 行严格对齐；
- [ ] space、units、template、surface density 或 structure 没有被隐式猜测；
- [ ] weights 是针对当前 domain 和研究问题显式构造的；
- [ ] metric 与 topology 没有混为一谈；
- [ ] 只有在 change of support 时才声明可辩护的 aggregation rule；
- [ ] point 的等权重没有被误称为真实面积或体积 support；
- [ ] permutation 次数、seed、alternative 和多重检验方法已记录；
- [ ] provenance 由受支持操作自动维护；
- [ ] 没有把 registration、segmentation 或 preprocessing 误认为 neurogeo 自动完成。

接下来可以阅读：

- `vignette("core-concepts-zh", package = "neurogeo")`
- `vignette("neighbors-and-weights-zh", package = "neurogeo")`
- `vignette("change-of-support-zh", package = "neurogeo")`
- `vignette("format-workflows-zh", package = "neurogeo")`
