---
title: "15 分钟快速开始：从固定教学数据到可解释的 Moran's I"
output: rmarkdown::html_vignette
vignette: >
  %\VignetteIndexEntry{15 分钟快速开始：从固定教学数据到可解释的 Moran's I}
  %\VignetteEngine{knitr::rmarkdown}
  %\VignetteEncoding{UTF-8}
---

```{r setup, include=FALSE}
knitr::opts_chunk$set(collapse = TRUE, comment = "#>")
library(neurogeo)
```

## 这篇教程适合谁？

如果你熟悉 MRI、fMRI、皮层表面或 ROI 表格，但第一次使用 `neurogeo`，请从这里开始。完成本页通常需要 10–15 分钟，内存低于 50 MB。你只需要一个干净的 R 会话；示例数据随包安装，不需要下载，也没有伪路径。

完成后，你将能够：

1. 说清 `base`、`values`、`layer` 和 `measure` 的区别；
2. 构造并检查一个空间数据对象；
3. 显式定义邻接关系和空间权重；
4. 运行并解释 global Moran's I；
5. 查看本次推断的 null、metric 和 sampling unit。

## 先理解四个词

神经影像数组本身不说明“每一行在哪里”或“数值能否求和”。`neurogeo` 因此把四类信息分开：

| 术语 | 回答的问题 | 本例 |
|---|---|---|
| spatial base | 每一行数值属于哪里？ | 9 个二维点 |
| values | 实际测量值是什么？ | 一列 `signal` |
| layer | 哪一列 values 正在被分析？ | `signal` |
| measure | 单位和 support 语义是什么？ | a.u.、intensive |

`intensive` 表示聚合时应求 support-weighted mean；它不同于可以直接求和的 `extensive` 或 `count`。坐标空间也必须显式声明。默认的 `unknown` 不等于毫米。

## 1. 读取包内固定 fixture

这个 CSV 是项目自生成的 CC0 教学数据。其许可、版本、大小和 SHA-256 记录在包内的 `tutorial-fixtures-6.0.csv`。

```{r read-fixture}
fixture_path <- system.file(
  "extdata", "golden", "tiny-point-grid.csv",
  package = "neurogeo",
  mustWork = TRUE
)
fixture <- read.csv(fixture_path)
fixture
```

不要根据坐标“猜”行顺序。这里的 `element_id` 是源表中的稳定标识；`values` 第 *i* 行必须始终属于 base 的第 *i* 个元素。

## 2. 构造对象并声明测量语义

```{r construct}
point_data <- ngeo_point(
  coordinates = as.matrix(fixture[c("x_mm", "y_mm")]),
  values = cbind(signal = fixture$signal),
  measures = ngeo_measure(
    measure_id = "measure_signal",
    name = "teaching signal",
    value_type = "continuous",
    support_behavior = "intensive",
    unit = "a.u."
  ),
  coordinate_space = ngeo_coordinate_space(
    space_id = "synthetic-grid",
    kind = "unknown",
    unit = "mm"
  )
)
point_data
```

使用公开访问器检查对象；正常工作流不应直接修改 `$measures` 或其他内部表。

```{r inspect}
ngeo_base_type(point_data)
head(ngeo_base_elements(point_data))
ngeo_layers(point_data)
ngeo_measures(point_data)
ngeo_validate(point_data, "strict")
```

此时应有 9 个空间元素、1 个 layer，并且该 layer 引用 `measure_signal`。

## 3. 显式定义空间关系

点数据没有天然邻接。这里选择欧氏距离，并把相距不超过 1.01 mm 的水平或垂直邻居连接起来。这个选择属于分析设计，不是原始数据的隐藏属性。

```{r weights}
spatial_weights <- ngeo_spatial_weights(
  point_data,
  method = "distance_band",
  threshold = 1.01,
  distance_method = "euclidean",
  style = "W"
)
spatial_weights
```

换成 KNN、不同阈值或 surface geodesic 会改变 estimand，应在方法部分报告。

## 4. 运行 global Moran's I

```{r moran}
global_result <- ngeo_moran(
  point_data,
  spatial_weights,
  layer = "signal",
  permutations = 199,
  seed = 2026
)
global_result
```

Moran's I 为正，表示相邻位置的 signal 倾向相似。置换 p 值回答的是：在当前空间权重保持不变、并允许按所声明规则交换数值标签时，至少同样极端的统计量出现得多频繁。它不是“存在生物学机制”的概率。

用统一契约核对结果解释：

```{r inference-contract}
contract <- ngeo_inference_contract(global_result)
contract
```

报告前至少确认 `estimand`、`sampling unit`、`null model`、`metric`、`support` 和 `uncertainty target`。如果这些内容与研究设计不一致，应更改分析，而不是只改文字。

## 5. 查看局部模式和历史

```{r local}
local_result <- ngeo_local_moran(
  point_data,
  spatial_weights,
  layer = "signal",
  permutations = 199,
  seed = 2026,
  adjust = "BH",
  null_model = "conditional"
)
local_result[c("element_id", "local_i", "p.adjusted", "cluster")]
```

`cluster` 只是 Moran quadrant 描述；只有结合调整后的置换证据才能称为显著局部模式。对象历史记录了构造步骤：

```{r history}
construction <- ngeo_history(point_data)$operations[[1L]]
construction$timestamp_utc <- NULL
construction
```

## 常见错误

- **把默认空间当作毫米：** `ngeo_coordinate_space()` 的默认 unit 是 `unknown`。物理距离分析前必须由可靠 header 或用户确认单位。
- **按相似名字重排 values：** 包不会猜测对齐。保存并核对稳定 element ID。
- **直接修改内部 measure 表：** 创建时使用 `ngeo_measure()`；之后使用 `ngeo_update_measure()`。
- **把 layer 名称当成永久 ID：** 显示名称可以重复；可复现脚本优先保存 `layer_id`。
- **把实验 null 当作稳定推断：** surface spin 和 Moran eigen-sign surrogate 尚未完成 type-I 校准，需要显式 opt-in，不能替代本页的稳定置换路径。

## 可复用的报告句式

> 我们在 9 个有序空间元素上分析 intensive signal，使用 1.01 mm 欧氏距离阈值构造 row-standardized spatial weights。Global Moran's I 的不确定性由 199 次固定 seed 的 value-label permutations 估计。结果仅支持所声明 base、metric、support 和 null 下的空间自相关解释。

下一步请按数据格式进入 [NIfTI、surface、CIFTI 或 ROI/cohort 工作流](/tutorials/format-workflows)，或阅读[邻接、距离与空间权重](/modules/neighbors-and-weights)。
