---
title: "15 分钟快速开始：DK68 的 SCZ--HC 皮层研究"
output: rmarkdown::html_vignette
vignette: >
  %\VignetteIndexEntry{15 分钟快速开始：DK68 的 SCZ--HC 皮层研究}
  %\VignetteEngine{knitr::rmarkdown}
  %\VignetteEncoding{UTF-8}
---

```{r setup, include=FALSE}
knitr::opts_chunk$set(collapse = TRUE, comment = "#>", message = FALSE,
                      warning = FALSE, fig.align = "center")
library(neurogeo)
source(system.file(
  "tutorial-code", "brain-case-study.R", package = "neurogeo",
  mustWork = TRUE
))
dk <- ngeo_tutorial_dk_case_control(n_per_group = 100, seed = 20260810)
```

## 先说研究问题，再说对象

我们模拟 100 名健康对照（HC）和 100 名精神分裂症被试（SCZ）的皮层厚度，
空间 support 是 68 个 Desikan--Killiany（DK）皮层分区。年龄、性别与中心是
受试者层面的协变量。模拟中预设 SCZ 在双侧颞上回、岛叶、前扣带和内侧眶额
皮层厚度较低，并让相邻分区带有较弱效应。这是教学数据，不是临床证据。

```{r study-design}
with(dk$design, table(group, site))
summary(dk$design$age)
dim(ngeo_values(dk$cohort))
```

独立 sampling unit 是受试者。68 个 DK parcel 是空间元素，不能当成 68 个额外
被试。

## 先看脑图，再计算统计量

第一幅图是一名 HC 的厚度图，第二幅图是描述性的 SCZ 减 HC contrast。后面每个
数值都应能回到这两幅脑图上解释。

```{r subject-brain, fig.width=9, fig.height=4.6, fig.alt="一名模拟健康对照的双侧 DK 皮层厚度脑图", fig.cap="一个 subject 是一个 layer；DK parcels 构成共享 spatial base。"}
ngeo_tutorial_plot_dk(
  dk$cohort, layer = "sub-001",
  title = "模拟皮层厚度：sub-001（HC）"
)
```

```{r contrast-brain, fig.width=9, fig.height=4.6, fig.alt="DK atlas 上的模拟 SCZ 减 HC 皮层厚度差异脑图", fig.cap="先查看 case-control contrast 的空间形态，再进行空间推断。"}
ngeo_tutorial_plot_dk(
  dk$difference,
  title = "SCZ 减 HC 皮层厚度（mm）",
  midpoint = 0
)
```

## 数据模型：base、values、layers 与 measure

| 术语 | 本例中的神经影像含义 | 形状 |
|---|---|---|
| base | DK 皮层分区 | 68 行 |
| values | 皮层厚度 | 68 × 200 |
| layer | 一名被试的一张脑图 | 200 列 |
| measure | thickness、intensive、mm | 共享语义 |

```{r inspect}
ngeo_base_type(dk$cohort)
head(ngeo_base_elements(dk$cohort)[c("region_id", "hemi", "region", "lobe")])
head(ngeo_layers(dk$cohort)[c("layer_id", "subject_id", "group", "age", "site")])
ngeo_measures(dk$cohort)
ngeo_validate(dk$cohort, "strict")
```

所有 200 列中的第 *i* 行始终属于同一 DK parcel。group、age、site 属于 layer
metadata；毫米单位和 intensive support 语义属于 measure。单独一个数值矩阵并不
携带这种对齐契约。

## 显式声明皮层空间关系

教学数据带有固定、对称的 DK 邻接图，它由 atlas 图形的局部邻近关系构造；
`region_contiguity` 直接使用该图。真实研究应从已经配准的 cortical surface
构建邻接或 geodesic weights，并记录来源，不能把教学图形推导的邻接冒充为
科学分析中的表面邻接。

```{r weights}
weights <- ngeo_spatial_weights(
  dk$difference,
  method = "region_contiguity",
  style = "W"
)
weights
summary(Matrix::rowSums(weights$raw_matrix != 0))
```

## 对 group contrast 提出空间问题

下面的 global Moran's I 问的是：在固定 DK 图上进行 value-label permutation
时，描述性的组间差值图是否比随机情况更聚集。它**不是** SCZ 与 HC 的组间检验；
组间推断必须使用 200 名独立被试。

```{r moran}
spatial_result <- ngeo_moran(
  dk$difference,
  weights,
  layer = "SCZ_minus_HC",
  permutations = 499,
  seed = 2026
)
spatial_result
ngeo_inference_contract(spatial_result)
```

契约把两者区分开：这里的 sampling units 是空间随机化 null 下的 parcels；
case-control 模型的 sampling units 是 subjects，exchangeability 只能作用于完整
受试者，不能作用于 vertex 或 parcel。

## 定位描述性空间模式

```{r local}
local <- ngeo_local_moran(
  dk$difference, weights, layer = "SCZ_minus_HC",
  permutations = 499, seed = 2026, adjust = "BH",
  null_model = "conditional"
)
head(local[order(local$p.adjusted),
  c("element_id", "local_i", "p.adjusted", "cluster")], 10)
```

Moran quadrant 描述相似 contrast 值聚集在哪里；只有结合调整后的 permutation
证据才能称局部模式显著。脑图负责空间定位，表格负责提供精确 parcel 数值，两者
不能互相替代。

## 可复用的报告句式

> 我们模拟了 100 名 HC 与 100 名 SCZ 的 DK68 皮层厚度。描述性的 SCZ 减 HC
> 脑图在预先声明的 row-standardized DK 邻接图上使用 499 次 value-label
> permutation 评估。该空间检验刻画 contrast map 的聚集性，不是诊断效应的
> 受试者层面检验。总体推断必须保持 subject 为独立 sampling unit，并调整预先
> 指定的协变量。

下一步可进入 [ROI/cohort 数据与 I/O](/tutorials/workflow-roi-cohort)、
[邻接与权重](/modules/neighbors-and-weights)、[support 转换](/modules/change-of-support)
或 [多层受试者推断](/modules/group-inference)。
