---
title: "neurogeo 中文入门：从空间对象到 Moran's I"
output: rmarkdown::html_vignette
vignette: >
  %\VignetteIndexEntry{neurogeo 中文入门：从空间对象到 Moran's I}
  %\VignetteEngine{knitr::rmarkdown}
  %\VignetteEncoding{UTF-8}
---

```{r setup, include=FALSE}
knitr::opts_chunk$set(
  collapse = TRUE,
  comment = "#>",
  fig.width = 6,
  fig.height = 4,
  fig.retina = 2,
  out.width = "100%"
)
library(neurogeo)
```

## 1. 这篇教程解决什么问题

这是一篇可以从头运行的入门教程。完成后，你将能够：

1. 理解 neurogeo 最重要的对象约束；
2. 区分 domain、support、space、topology、metric 和 measurement
   semantics；
3. 创建、查看并验证一个空间数据对象；
4. 从距离算出邻接关系、行标准化权重和空间滞后；
5. 按公式手算 Moran's I，再与 neurogeo 的结果逐项核对；
6. 理解置换检验和局部 Moran 结果；
7. 将元素聚合到新的区域 support，并理解 intensive 与 count
   为什么使用不同公式；
8. 知道怎样读取真实神经影像文件；
9. 审阅分析中最容易被忽略的科学假设。

neurogeo 的核心结构始终是：

```text
一个空间 domain
+ 一个严格对齐的 values block
+ 显式 space、topology、metric、measurement semantics 和 provenance
```

它不会自动完成配准、分割、表面重建或预处理，也不会在不兼容的
空间之间隐式重采样。

> **建议的学习方式**
>
> 第一次阅读时，按顺序运行所有代码块。每得到一个对象，先根据文字预测
> 输出，再执行代码核对。教程中的数据很小，因此会把矩阵完整显示出来；
> 真实脑影像应继续使用稀疏矩阵和 file-backed 接口。

## 2. 先建立一张概念地图

空间分析不仅需要一列数值，还需要回答“数值在哪里、相互如何关联、聚合时
代表什么”。neurogeo 将这些问题拆成显式组件：

| 概念 | 初学者可以先这样理解 | 本教程中的例子 |
|---|---|---|
| domain | 观测值所依附的一组空间元素 | 九个点 |
| element indexing | domain 元素与 values 行之间的稳定对应 | 第 1 个点对应 values 第 1 行 |
| values block | $n$ 个元素上的 $p$ 个变量，形状为 $n \times p$ | 九行、一列 signal |
| support | 每个值代表的空间范围或数量基础 | 每个点的 support 先设为 1 |
| space | 坐标属于哪个参考空间以及使用什么单位 | tutorial-grid，单位 mm |
| topology | 哪些元素在结构上连接 | 表面 mesh 的边，或体素邻接 |
| metric | “距离”如何定义 | 点坐标上的欧氏距离 |
| weights | 邻居对当前元素的影响强度 | 行标准化邻接矩阵 $W$ |
| measurement semantics | 数值在 support 改变时应该求均值、求和还是取众数 | signal 是 intensive |
| transform | 已知的空间间坐标映射 | 本教程不需要 transform |
| provenance | 数据和操作从哪里来 | 构造参数、reader 和 checksum |

五种基础 domain 分别对应不同的空间元素：

- `points`：没有天然连接关系的点；
- `surface`：顶点和三角面组成的表面；
- `volume`：规则或仿射网格中的体素；
- `grayordinates`：CIFTI 中按 brain model 排列的皮层顶点和体素；
- `regions`：脑区或其他聚合区域。

最重要的不变量可以写成：

$$
n_\text{domain elements} = n_\text{rows of values}.
$$

而且“行数相同”仍不够，顺序也必须相同。neurogeo 不会根据相似坐标或名称
偷偷重排 values。

## 3. 安装和加载

当前 GitHub 仓库是私有仓库。拥有访问权限并配置
`GITHUB_PAT` 后，可以使用：

```{r install-github, eval=FALSE}
install.packages("remotes")
remotes::install_github(
  "zh1peng/neurogeo",
  auth_token = Sys.getenv("GITHUB_PAT")
)
```

也可以安装本地构建的 4.1.0 源包：

```{r install-local, eval=FALSE}
install.packages(
  "neurogeo_4.1.0.tar.gz",
  repos = NULL,
  type = "source"
)
```

加载后确认版本：

```{r version}
library(neurogeo)
packageVersion("neurogeo")
```

## 4. 创建第一个空间对象

下面构造一个 $3 \times 3$ 点网格。每一行坐标对应 values 中同一行
的观测值，这种顺序对齐是规范的一部分。

```{r construct}
coordinates <- as.matrix(expand.grid(
  x = 0:2,
  y = 0:2
))

signal <- c(1, 2, 3, 2, 4, 7, 3, 7, 9)
teaching_data <- data.frame(
  element = seq_len(nrow(coordinates)),
  x = coordinates[, "x"],
  y = coordinates[, "y"],
  signal = signal
)

knitr::kable(teaching_data)
```

先画出这些观测。数字是 signal；位置相近的右上区域有相近的较大值，
因此在计算前可以提出一个待检验的猜想：“signal 可能具有正空间自相关”。

```{r teaching-plot, fig.alt="九个点组成的三乘三网格，颜色和数字共同表示 signal 数值", fig.cap="先画数据再计算：颜色越深、圆点越大，signal 越高。"}
signal_colors <- grDevices::hcl.colors(9, "YlOrRd", rev = TRUE)[
  cut(signal, breaks = 9, labels = FALSE, include.lowest = TRUE)
]
plot(
  coordinates,
  asp = 1,
  pch = 21,
  bg = signal_colors,
  col = "white",
  cex = 1.8 + signal / max(signal),
  xlab = "x（mm）",
  ylab = "y（mm）",
  main = "信号在 3 × 3 教学网格中的分布"
)
text(coordinates, labels = signal, font = 2, cex = 0.9)
```

现在把同一组坐标和数值放入 neurogeo。`cbind()` 很重要：即使只有一个
变量，values 仍然是“九行、一列”的矩阵，而不是失去维度的一维向量。

```{r construct-object}

x <- ngeo_points(
  coordinates = coordinates,
  values = cbind(signal = signal),
  measures = ngeo_measure(
    value_type = "continuous",
    spatial_semantics = "intensive",
    units = "a.u."
  ),
  space = ngeo_space(
    space_id = "tutorial-grid",
    kind = "unknown",
    units = "mm",
    source_metadata = list(description = "3 x 3 teaching grid")
  )
)

x
```

这里有三个不能省略的科学声明：

- `space` 表示坐标属于哪个空间以及坐标单位；
- values 第 $i$ 行严格对应 coordinates 第 $i$ 行；
- `spatial_semantics = "intensive"` 表示区域聚合时应计算
  support-weighted mean，而不是求和。

`intensive`、`extensive` 和 `count` 的区别不是软件实现细节，而是变量的
科学含义：

| semantics | 典型例子 | 合并三个等 support 元素 |
|---|---|---|
| intensive | 厚度、温度、浓度、平均信号 | 加权平均 |
| extensive | 质量、总体积、总负荷 | 守恒求和或分配 |
| count | 事件数、细胞数 | 守恒求和 |
| categorical | 分区标签、组织类别 | support 加权众数 |
| unknown | 尚未判断 | change of support 默认拒绝 |

检查 domain、元素索引、values 和测量语义：

```{r inspect}
ngeo_domain_type(x)
head(ngeo_elements(x))
ngeo_values(x)
ngeo_measures(x)
```

把最重要的对齐关系直接核对一次：

```{r alignment-check}
c(
  domain_elements = nrow(ngeo_elements(x)),
  value_rows = nrow(ngeo_values(x)),
  value_maps = ncol(ngeo_values(x))
)
```

## 5. 在分析前验证对象

`ngeo_validate()` 是 4.0 中注册 NGCS 对象的统一验证入口。

```{r validate}
ngeo_validate(x, level = "strict")
```

严格验证会检查 domain 结构、唯一元素索引、values 行数、map 元数据
和空间信息是否一致。验证成功时函数不可见地返回对象，因此控制台
没有输出是正常现象。

下面展示一个常见错误，但不让教程中断：

```{r alignment-error}
misaligned <- x
misaligned$values <- misaligned$values[-1, , drop = FALSE]

tryCatch(
  ngeo_validate(misaligned),
  error = function(condition) {
    conditionMessage(condition)
  }
)
```

不要通过删除 domain 元素或补任意数值来“修好”这种错误；应回到数据
读取或筛选步骤，保证 domain 与 values 使用完全相同的元素顺序。

> **这一节的操作原则**
>
> 验证失败是在保护分析，而不是妨碍分析。若跳过对齐检查，后续公式仍会
> 产生一个数字，但这个数字可能把 A 点的信号配给 B 点的位置。

## 6. 从距离构造稀疏空间权重

点数据没有天然的 mesh topology，因此这里明确使用欧氏距离带。
两点 $i$ 和 $j$ 的二维欧氏距离是：

$$
d_{ij} = \sqrt{(x_i-x_j)^2 + (y_i-y_j)^2}.
$$

本例横向或纵向相邻点的距离为 1，对角点的距离为 $\sqrt{2}$。因此阈值
设为 1.01 时，只连接上下左右，不连接对角线。未标准化的二元邻接为：

$$
a_{ij} =
\begin{cases}
1, & 0 < d_{ij} \leq 1.01,\\
0, & \text{其他情况}.
\end{cases}
$$

```{r weights}
w <- ngeo_weights(
  x,
  method = "distance_band",
  threshold = 1.01,
  metric = "euclidean",
  style = "W"
)

w
```

`style = "W"` 表示对每一行做标准化。权重对象保存 domain identity，
不能无声地复用于另一个元素顺序不同的数据集。

行标准化公式是：

$$
w_{ij} = \frac{a_{ij}}{\sum_k a_{ik}}.
$$

因此角点 1 有两个邻居，每个权重为 $1/2$；中心点 5 有四个邻居，每个
权重为 $1/4$。下面用实际矩阵核对：

```{r neighbors}
W <- as.matrix(w$matrix)
W[c(1, 5), , drop = FALSE]
rowSums(W)
```

除 isolate 外，行标准化矩阵每行之和应为 1。真实神经影像可能有数万到
数十万个元素；这里转成普通矩阵只是为了教学，正式分析不要执行
`as.matrix(w$matrix)`。

矩阵适合核对数值，网络图更适合发现连接是否符合预期。下面只画一次每条无向边；
节点颜色仍然表示 signal。

```{r weights-network, fig.width=7, fig.height=5, fig.alt="三乘三网格上的空间邻接网络，横纵相邻点由线段连接", fig.cap="距离阈值 1.01 形成的空间邻接网络。对角线没有连边。"}
edge_index <- which(
  upper.tri(W) & ((W > 0) | (t(W) > 0)),
  arr.ind = TRUE
)
plot(
  coordinates,
  type = "n",
  asp = 1,
  xlab = "x（mm）",
  ylab = "y（mm）",
  main = "先检查邻接，再进行空间统计"
)
segments(
  coordinates[edge_index[, 1], 1],
  coordinates[edge_index[, 1], 2],
  coordinates[edge_index[, 2], 1],
  coordinates[edge_index[, 2], 2],
  col = "#8aa6a3",
  lwd = 2
)
points(
  coordinates,
  pch = 21,
  bg = signal_colors,
  col = "white",
  cex = 2.6,
  lwd = 1.5
)
text(coordinates, labels = seq_along(signal), font = 2, cex = 0.85)
legend(
  "topleft",
  legend = "节点编号；颜色表示 signal",
  pch = 21,
  pt.bg = "#e85d3f",
  bty = "n"
)
```

### 6.1 空间滞后是什么

先中心化信号：

$$
z_i = y_i - \bar y.
$$

再用权重计算中心化信号的空间滞后：

$$
(Wz)_i = \sum_j w_{ij}z_j.
$$

它可以理解为“元素 $i$ 周围的加权平均偏离程度”。角点 1 的邻居是元素
2 和 4，所以它的空间滞后应等于两者中心化值的平均：

```{r spatial-lag}
z <- signal - mean(signal)
lag_z <- as.numeric(W %*% z)

first_lag_by_hand <- mean(z[c(2, 4)])
data.frame(
  element = seq_along(signal),
  signal = signal,
  centered = round(z, 3),
  spatial_lag = round(lag_z, 3)
)
c(by_hand = first_lag_by_hand, matrix_result = lag_z[1])
```

负值旁边仍是负值、正值旁边仍是正值时，$z_i(Wz)_i$ 往往为正，这正是
Moran's I 捕捉正空间自相关的基础。

把横轴设为中心化信号、纵轴设为空间滞后，就得到 Moran 散点图。右上和左下
象限表示“相似值相邻”，另外两个象限表示潜在空间离群。

```{r lag-scatter, fig.width=6.5, fig.height=5, fig.alt="中心化信号与空间滞后的散点图，带有四象限参考线", fig.cap="Moran 散点图把每个位置的偏离与其邻域平均偏离放在同一坐标系中。"}
plot(
  z,
  lag_z,
  pch = 21,
  bg = signal_colors,
  col = "white",
  cex = 2,
  xlab = expression(z[i] == y[i] - bar(y)),
  ylab = expression(sum(j, w[ij] * z[j])),
  main = "信号与空间滞后的关系"
)
abline(h = 0, v = 0, col = "#8aa6a3", lty = 2)
abline(stats::lm(lag_z ~ z), col = "#b33f2e", lwd = 2)
text(z, lag_z, labels = seq_along(signal), pos = 3, cex = 0.8)
```

## 7. 从公式到全局 Moran's I

全局 Moran's I 的公式是：

$$
I =
\frac{n}{S_0}
\frac{\sum_i\sum_j w_{ij}z_i z_j}
     {\sum_i z_i^2},
\qquad
S_0 = \sum_i\sum_j w_{ij}.
$$

其中：

- $n$ 是参与分析的元素数；
- $z_i$ 是中心化后的值；
- $w_{ij}$ 是空间权重；
- $S_0$ 是所有权重之和。

先不调用统计函数，把每个中间量直接算出来：

```{r moran-manual}
n <- length(signal)
S0 <- sum(W)
cross_neighbor <- as.numeric(crossprod(z, W %*% z))
total_variation <- sum(z^2)
manual_I <- n / S0 * cross_neighbor / total_variation

data.frame(
  n = n,
  S0 = S0,
  neighbor_cross_product = cross_neighbor,
  total_variation = total_variation,
  moran_I = manual_I
)
```

对于行标准化且没有 isolate 的权重，$S_0=n$，但不要把这个关系当作一般
定律；二元权重、非标准化权重或 isolate 会改变 $S_0$。

现在调用 neurogeo，并核对软件结果与手算结果：

置换检验必须记录随机种子。教程使用 99 次置换以缩短运行时间；
正式分析通常应根据推断精度要求增加次数。

```{r moran}
moran <- ngeo_moran(
  x,
  weights = w,
  map = "signal",
  permutations = 99,
  seed = 2026
)

moran
all.equal(moran$estimate, manual_I, tolerance = 1e-12)
c(
  observed_I = moran$estimate,
  null_expectation = moran$expectation,
  permutation_p = moran$p.value
)
```

`plot()` 会直接使用统计对象中保存的标准化值和空间滞后，因此既是结果图，也是
对输入 map 和 weights 的快速诊断。

```{r moran-object-plot, fig.width=6.5, fig.height=5, fig.alt="neurogeo 全局 Moran 统计对象的标准化值与空间滞后图", fig.cap="由 `plot.ngeo_global_stat()` 生成的 Moran 诊断图。回归线斜率反映全局空间关联方向。"}
plot(moran, pch = 21, bg = "#26a69a", col = "white", cex = 1.7)
```

在随机置换假设下，Moran's I 的常用期望为：

$$
E[I] = -\frac{1}{n-1}.
$$

本例 $n=9$，所以期望是 $-0.125$。观察值约为 $0.532$，说明邻近元素
倾向于具有相似偏离方向。它不是相关系数，不要求落在 $[-1,1]$，也不能
脱离权重矩阵解释。

### 7.1 置换 p 值是怎样得到的

置换检验保持空间位置和 $W$ 不变，随机打乱 values，重复计算 Moran's I。
若执行 $B$ 次置换，neurogeo 使用加一校正：

$$
p = \frac{1 + \#\{\text{与观察值同样或更极端的置换结果}\}}{B+1}.
$$

99 次置换时 p 值最小步长是 $1/100=0.01$，适合教学，不适合要求高精度的
最终推断。增加置换次数会增加精度和计算成本；无论使用多少次，都必须保存
`seed`。

审阅结果时至少确认：

- 使用的是哪一个 map；
- 权重构造方法、metric 和标准化方式；
- 是否存在 isolate，以及 `zero_policy` 如何设置；
- 置换次数、随机种子和 alternative hypothesis；
- p 值来自解析近似还是置换分布。

Moran's I 说明全局空间自相关，不等于局部热点定位，也不能证明因果
关系。局部分析可以继续使用 `ngeo_local_moran()` 或
`ngeo_getis_ord()`。

## 8. 从全局统计走到局部 Moran

全局 Moran's I 回答“整个 domain 是否存在空间模式”，局部 Moran 则为每个
元素计算：

$$
I_i = \frac{z_i\sum_j w_{ij}z_j}{m_2},
\qquad
m_2 = \frac{1}{n}\sum_i z_i^2.
$$

```{r local-moran}
lisa <- ngeo_local_moran(
  x,
  weights = w,
  map = "signal",
  permutations = 99,
  seed = 2026,
  adjust = "BH"
)

lisa_view <- as.data.frame(lisa)[, c(
  "value", "centered", "spatial_lag", "local_i",
  "p.value", "p.adjusted", "cluster"
)]
knitr::kable(lisa_view, digits = 3)
```

`cluster` 是由中心化值和空间滞后的正负号得到的描述：

- `high-high`：高值周围也是高值；
- `low-low`：低值周围也是低值；
- `high-low` 或 `low-high`：与邻居方向相反，可能是空间离群点。

标签本身不等于显著热点。局部分析同时检验多个元素，因此教程使用
Benjamini--Hochberg（`adjust = "BH"`）校正，并应优先解释
`p.adjusted`。99 次置换仍然只用于演示。

表格用于读取精确数值；空间图用于判断这些结果究竟落在哪里。下面的颜色表示
局部象限类型，粗黑边框表示经过 BH 校正后达到 0.05 的元素。

```{r lisa-map, fig.width=7, fig.height=5, fig.alt="三乘三网格上的局部 Moran 聚类类型空间图", fig.cap="LISA 象限类型的空间位置。颜色是描述性分类，显著性由边框单独表示。"}
cluster_palette <- c(
  "high-high" = "#d73027",
  "low-low" = "#4575b4",
  "high-low" = "#fdae61",
  "low-high" = "#74add1"
)
cluster_color <- unname(cluster_palette[lisa_view$cluster])
cluster_color[is.na(cluster_color)] <- "#b9c3c1"
significant <- is.finite(lisa_view$p.adjusted) &
  lisa_view$p.adjusted <= 0.05

plot(
  coordinates,
  type = "n",
  asp = 1,
  xlab = "x（mm）",
  ylab = "y（mm）",
  main = "局部 Moran 聚类位于哪里？"
)
segments(
  coordinates[edge_index[, 1], 1],
  coordinates[edge_index[, 1], 2],
  coordinates[edge_index[, 2], 1],
  coordinates[edge_index[, 2], 2],
  col = "#d8dfde"
)
points(
  coordinates,
  pch = 21,
  bg = cluster_color,
  col = ifelse(significant, "#172624", "white"),
  lwd = ifelse(significant, 2.5, 1),
  cex = 2.8
)
text(coordinates, labels = seq_along(signal), cex = 0.82, font = 2)
legend(
  "topleft",
  legend = names(cluster_palette),
  pch = 21,
  pt.bg = unname(cluster_palette),
  pt.cex = 1.4,
  bty = "n",
  cex = 0.82
)
```

## 9. 从元素 support 改变到区域 support

假设九个点属于三个区域。`ngeo_atlas_map()` 根据已知标签构造稀疏
target-by-source support map；它不会估计配准关系。

```{r support-map}
labels <- c("left", "middle", "right")[
  coordinates[, "x"] + 1
]

atlas <- ngeo_atlas_map(
  x,
  labels = labels,
  source_support = rep(1, nrow(coordinates))
)

ngeo_support_diagnostics(atlas)
```

令 $A_{rj}$ 表示源元素 $j$ 有多少比例属于目标区域 $r$。本例是硬标签，
所以 $A_{rj}$ 只有 0 或 1，并形成一个“3 个目标区域 × 9 个源点”的
target-by-source 矩阵：

```{r support-operator}
as.matrix(atlas$operator)
```

矩阵的列对应源元素，行对应目标区域。每一列之和为 1，表示每个源元素都
完整映射到一个区域。若列和为 0，则该源元素未映射；若列和大于 1，则需要
判断是否存在重叠 support。

执行 change of support：

```{r change-support}
regional <- ngeo_change_support(
  x,
  target = atlas$target,
  support_map = atlas,
  budget = ngeo_resource_budget(
    memory_bytes = 1024^2,
    materialized_elements = 3
  )
)

ngeo_values(regional)
ngeo_measures(regional)
```

下面把 source 元素、区域标签和聚合后的区域均值放在同一幅图中。它可以立即揭示
“哪些元素进入了哪个 target support”，这是只看 operator 矩阵时不容易发现的。

```{r support-map-visual, fig.width=8, fig.height=4.5, fig.alt="左侧为按三个区域着色的九个源点，右侧为三个目标区域的聚合 signal", fig.cap="从元素 support 到区域 support：颜色保持区域身份，柱高显示聚合后的 intensive 值。"}
region_palette <- c(
  "left" = "#3b82a0",
  "middle" = "#26a69a",
  "right" = "#e29b45"
)
old_par <- par(mfrow = c(1, 2), mar = c(4, 4, 3, 1))
plot(
  coordinates,
  type = "n",
  asp = 1,
  xlab = "x（mm）",
  ylab = "y（mm）",
  main = "source 元素与区域标签"
)
points(
  coordinates,
  pch = 21,
  bg = unname(region_palette[labels]),
  col = "white",
  cex = 2.8
)
text(coordinates, labels = signal, font = 2, cex = 0.85)
regional_signal <- as.numeric(ngeo_values(regional)[, "signal"])
barplot(
  regional_signal,
  names.arg = unique(labels),
  col = unname(region_palette[unique(labels)]),
  border = NA,
  ylab = "区域 signal 均值",
  main = "target 区域"
)
par(old_par)
```

因为 `signal` 被声明为 intensive，目标区域 $r$ 的值按下面的公式计算：

$$
\bar y_r =
\frac{\sum_j A_{rj}s_jy_j}
     {\sum_j A_{rj}s_j},
$$

其中 $s_j$ 是源元素的 support。本例所有 $s_j=1$，所以公式退化为普通
区域均值。手算并核对：

```{r intensive-by-hand}
region_order <- unique(labels)
manual_region_mean <- vapply(
  region_order,
  function(region) mean(signal[labels == region]),
  numeric(1)
)

cbind(
  by_hand = manual_region_mean,
  neurogeo = as.numeric(ngeo_values(regional))
)
```

### 9.1 为什么计数不能也求平均

假设同一九个点上的值是事件数。计数从小 support 合并到大 support 时应
守恒：

$$
c_r = \sum_j A_{rj}c_j,
\qquad
\sum_r c_r = \sum_j c_j.
$$

下面只改变 values 和 measurement semantics，domain 保持不变，因此可以
使用同一个 support map：

```{r count-change-support}
event_count <- c(4, 2, 1, 3, 5, 2, 1, 4, 6)

count_data <- ngeo_points(
  coordinates = coordinates,
  values = cbind(events = event_count),
  measures = ngeo_measure(
    value_type = "integer",
    spatial_semantics = "count",
    units = "events"
  ),
  space = x$domain$space
)

regional_count <- ngeo_change_support(
  count_data,
  target = atlas$target,
  support_map = atlas,
  budget = ngeo_resource_budget(
    memory_bytes = 1024^2,
    materialized_elements = 3
  )
)

c(
  source_total = sum(ngeo_values(count_data)),
  target_total = sum(ngeo_values(regional_count))
)
ngeo_values(regional_count)
```

如果把事件数错误声明为 `intensive`，总量会在聚合时改变；如果把厚度错误
声明为 `count`，结果会随区域内顶点数增长。软件无法从数值本身推断哪一种
科学含义正确，所以 measurement semantics 必须由研究者声明。

## 10. 读取真实神经影像数据

neurogeo 使用纯 R 后端读取标准格式，不依赖 FreeSurfer、FSL 或
Connectome Workbench 可执行程序。

初学时先记住每种格式主要回答什么问题：

| 格式 | 主要内容 | 读取后首先检查 |
|---|---|---|
| NIfTI | 体素数组和 voxel-to-world affine | 维度、affine、单位、map |
| GIFTI | 表面坐标、三角面、metric 或 label | 顶点数、faces、structure |
| CIFTI | grayordinate 与 brain model 排列 | structure、vertex/voxel index、map |
| FreeSurfer | surface、annot、curv、MGH/MGZ | 几何/数据对齐和有效 transform |

以体数据为例，数组索引 $(i,j,k)$ 只有通过 affine $A$ 才能变成世界坐标：

$$
\begin{bmatrix}x\\y\\z\\1\end{bmatrix}
=
A
\begin{bmatrix}i\\j\\k\\1\end{bmatrix}.
$$

因此“数组形状相同”不代表两个影像在同一空间。neurogeo 不会把缺失 affine
自动解释成 identity，也不会自动执行 registration。

```{r real-readers, eval=FALSE}
volume <- read_ngeo_nifti("sub-01_T1w.nii.gz")

surface <- read_ngeo_gifti(
  geometry = "sub-01.L.midthickness.surf.gii",
  data = c(thickness = "sub-01.L.thickness.shape.gii"),
  labels = c(aparc = "sub-01.L.aparc.label.gii")
)

dense <- read_ngeo_cifti(
  "sub-01_task-rest.dtseries.nii",
  surfaces = list(
    CORTEX_LEFT = "sub-01.L.midthickness.surf.gii",
    CORTEX_RIGHT = "sub-01.R.midthickness.surf.gii"
  )
)

freesurfer <- read_ngeo_freesurfer(
  geometry = "lh.white",
  data = c(thickness = "lh.thickness"),
  labels = "lh.aparc.annot"
)
```

大型 NIfTI、CIFTI、MGH 或 MGZ 可以保持 file-backed，并按块处理：

```{r file-backed, eval=FALSE}
dense <- read_ngeo_cifti_filebacked(
  "sub-01_task-rest.dtseries.nii",
  frames = 1:100,
  budget = ngeo_resource_budget(
    memory_bytes = 64 * 1024^2,
    materialized_elements = 8e6
  )
)

summary_chunks <- ngeo_value_chunks(
  dense,
  chunk_size = 4096,
  FUN = function(block, rows) colMeans(block)
)
```

读取后应先验证对象，再检查源文件没有提供的测量语义：

```{r post-read, eval=FALSE}
ngeo_validate(surface, level = "strict")
surface$maps
surface$measures
surface$domain$space
```

不要因为文件名看起来熟悉就假定 units、surface density、template
或 measurement semantics。

完整的真实文件 walkthrough，包括内置样例、图形和 write/read round-trip，
见 `vignette("format-workflows-zh", package = "neurogeo")`。round-trip 的目的
不是证明数据在科学上正确，而是检查 values、几何、索引和 metadata 在
“读入—写出—再读入”后是否按约定保真。

## 11. 保存审计信息

对象 manifest 记录 canonical metadata 和哈希，不会复制完整 values
block。

```{r manifest}
manifest <- ngeo_object_manifest(x)
manifest
```

写入和恢复 JSON：

```{r manifest-io, eval=FALSE}
output <- write_ngeo_manifest(
  manifest,
  "tutorial-object.ngcs-manifest.json"
)
restored <- read_ngeo_manifest(output$path)
ngeo_validate_manifest(restored, x)
```

需要重放受支持的分析流程时，应使用 `ngeo_record_replay()` 和
`ngeo_replay()`，而不是保存任意 R 代码供以后执行。

## 12. 常见错误

### domain 与 values 不对齐

任何筛选都必须同步作用于 domain、values、maps 和 labels。优先使用
`ngeo_subset()`，不要分别修改内部字段。

### measurement semantics 为 unknown

聚合或 change of support 前应根据变量的科学含义声明 intensive、
extensive、count 或 categorical。不要为了让代码通过而随意指定。

### space 不兼容

neurogeo 不会自动 registration 或 resampling。只有已经提供并授权的
transform path 才能用于 `ngeo_resample()`。

### 大对象超出预算

使用 file-backed reader、`ngeo_value_chunks()` 和显式
`ngeo_resource_budget()`。不要默认计算全脑稠密距离矩阵。

### 把统计关联解释为因果关系

Moran's I、LISA、GWR、SAR/SEM 和 kriging 都依赖明确假设。结果必须
与权重、support、metric、缺失值策略和不确定性声明一起解释。

## 13. 一次完整分析的思考顺序

遇到新数据时，可以按这条顺序工作：

1. **研究问题**：要描述、检验、预测还是做 support 转换？
2. **domain**：值依附于顶点、体素、点、grayordinate 还是区域？
3. **对齐**：values 每一行究竟对应哪个 element？
4. **space 与 metric**：坐标在哪个空间，距离应使用欧氏、测地线还是 hops？
5. **measurement semantics**：变量聚合时应加权平均、守恒求和还是取众数？
6. **weights/support map**：空间关系怎样构造，诊断是否存在 isolate 或缺失覆盖？
7. **统计量**：公式回答的问题是否与研究问题一致？
8. **推断**：null model、置换次数、多重检验和随机种子是什么？
9. **敏感性**：改变阈值、权重标准化或 support 定义后结论是否稳定？
10. **审计**：能否从 provenance、manifest 和代码重建结果？

这条顺序比“先选择一个统计函数，再设法填参数”更可靠。

## 14. 小练习

建议修改代码亲自回答：

1. 把距离阈值从 `1.01` 改为 `1.5`。哪些对角线邻居被加入？Moran's I
   为什么变化？
2. 把 `style = "W"` 改为 `"B"`。比较 $S_0$，并确认手算公式仍与
   `ngeo_moran()` 一致。
3. 把右上角的 signal 从 9 改成 1。全局 Moran's I 和该点的局部 cluster
   怎样变化？
4. 把一个 atlas label 设为 `NA`。support diagnostics 如何报告 coverage？
   在什么科学条件下允许丢弃未映射 support？
5. 故意把 count 声明为 intensive，比较 source total 和 target total，
   并解释为什么错误。

每个练习都应先写下预测，再运行代码。重点不是得到某个固定数字，而是能用
domain、weights、公式和 measurement semantics 解释数字为什么变化。

## 15. 分析审阅清单

提交或复核一次 neurogeo 分析时，逐项确认：

- [ ] 每个对象只有一个 domain 和一个严格对齐的 values block；
- [ ] element indexing 稳定且唯一；
- [ ] space、units、structure、template 或 density 没有被隐式猜测；
- [ ] topology 和 metric 与研究问题一致；
- [ ] 每个 map 的 measurement semantics 已明确；
- [ ] weights 与当前 domain identity 匹配；
- [ ] change of support 的覆盖率、守恒和 unmapped policy 已检查；
- [ ] permutation 或 simulation 的 seed 与次数已记录；
- [ ] 大规模运算有资源预算，没有稠密全脑回退；
- [ ] provenance、manifest 或 replay 信息足以审计结果；
- [ ] 没有把 preprocessing、registration 或 segmentation 误认为
      neurogeo 自动完成的步骤。

接下来可以阅读以下专题教程：

- `vignette("reading-data", package = "neurogeo")`
- `vignette("neighbors-and-weights", package = "neurogeo")`
- `vignette("change-of-support", package = "neurogeo")`
- `vignette("spatial-modelling", package = "neurogeo")`
- `vignette("spatiotemporal-analysis", package = "neurogeo")`
- `vignette("reproducible-replay", package = "neurogeo")`
