---
title: "neurogeo 中文入门：从空间对象到 Moran's I"
output: rmarkdown::html_vignette
vignette: >
  %\VignetteIndexEntry{neurogeo 中文入门：从空间对象到 Moran's I}
  %\VignetteEngine{knitr::rmarkdown}
  %\VignetteEncoding{UTF-8}
---

```{r setup, include=FALSE}
knitr::opts_chunk$set(
  collapse = TRUE,
  comment = "#>",
  fig.width = 6,
  fig.height = 4
)
library(neurogeo)
```

## 1. 这篇教程解决什么问题

这是一篇可以从头运行的入门教程。完成后，你将能够：

1. 理解 neurogeo 最重要的对象约束；
2. 创建并验证一个空间数据对象；
3. 构造稀疏空间权重；
4. 计算带置换检验的 Moran's I；
5. 将元素聚合到新的区域 support；
6. 知道怎样读取真实神经影像文件；
7. 审阅分析中最容易被忽略的科学假设。

neurogeo 的核心结构始终是：

```text
一个空间 domain
+ 一个严格对齐的 values block
+ 显式 space、topology、metric、measurement semantics 和 provenance
```

它不会自动完成配准、分割、表面重建或预处理，也不会在不兼容的
空间之间隐式重采样。

## 2. 安装和加载

当前 GitHub 仓库是私有仓库。拥有访问权限并配置
`GITHUB_PAT` 后，可以使用：

```{r install-github, eval=FALSE}
install.packages("remotes")
remotes::install_github(
  "zh1peng/neurogeo",
  auth_token = Sys.getenv("GITHUB_PAT")
)
```

也可以安装本地构建的 4.0.1 源包：

```{r install-local, eval=FALSE}
install.packages(
  "neurogeo_4.0.1.tar.gz",
  repos = NULL,
  type = "source"
)
```

加载后确认版本：

```{r version}
library(neurogeo)
packageVersion("neurogeo")
```

## 3. 创建第一个空间对象

下面构造一个 $3 \times 3$ 点网格。每一行坐标对应 values 中同一行
的观测值，这种顺序对齐是规范的一部分。

```{r construct}
coordinates <- as.matrix(expand.grid(
  x = 0:2,
  y = 0:2
))

signal <- c(1, 2, 3, 2, 4, 7, 3, 7, 9)

x <- ngeo_points(
  coordinates = coordinates,
  values = cbind(signal = signal),
  measures = ngeo_measure(
    value_type = "continuous",
    spatial_semantics = "intensive",
    units = "a.u."
  ),
  space = ngeo_space(
    space_id = "tutorial-grid",
    kind = "unknown",
    units = "mm",
    source_metadata = list(description = "3 x 3 teaching grid")
  )
)

x
```

这里有两个不能省略的科学声明：

- `space` 表示坐标属于哪个空间以及坐标单位；
- `spatial_semantics = "intensive"` 表示区域聚合时应计算
  support-weighted mean，而不是求和。

检查 domain、元素索引、values 和测量语义：

```{r inspect}
ngeo_domain_type(x)
head(ngeo_elements(x))
ngeo_values(x)
ngeo_measures(x)
```

## 4. 在分析前验证对象

`ngeo_validate()` 是 4.0 中注册 NGCS 对象的统一验证入口。

```{r validate}
ngeo_validate(x, level = "strict")
```

严格验证会检查 domain 结构、唯一元素索引、values 行数、map 元数据
和空间信息是否一致。验证成功时函数不可见地返回对象，因此控制台
没有输出是正常现象。

下面展示一个常见错误，但不让教程中断：

```{r alignment-error}
misaligned <- x
misaligned$values <- misaligned$values[-1, , drop = FALSE]

tryCatch(
  ngeo_validate(misaligned),
  error = function(condition) {
    conditionMessage(condition)
  }
)
```

不要通过删除 domain 元素或补任意数值来“修好”这种错误；应回到数据
读取或筛选步骤，保证 domain 与 values 使用完全相同的元素顺序。

## 5. 构造稀疏空间权重

点数据没有天然的 mesh topology，因此这里明确使用欧氏距离带。
网格相邻点的距离为 1，所以阈值设为 1.01。

```{r weights}
w <- ngeo_weights(
  x,
  method = "distance_band",
  threshold = 1.01,
  metric = "euclidean",
  style = "W"
)

w
```

`style = "W"` 表示对每一行做标准化。权重对象保存 domain identity，
不能无声地复用于另一个元素顺序不同的数据集。

可以查看前四个元素对应的权重行：

```{r neighbors}
as.matrix(w$matrix[1:4, , drop = FALSE])
```

## 6. 计算全局 Moran's I

置换检验必须记录随机种子。教程使用 99 次置换以缩短运行时间；
正式分析通常应根据推断精度要求增加次数。

```{r moran}
moran <- ngeo_moran(
  x,
  weights = w,
  map = "signal",
  permutations = 99,
  seed = 2026
)

moran
```

审阅结果时至少确认：

- 使用的是哪一个 map；
- 权重构造方法、metric 和标准化方式；
- 是否存在 isolate，以及 `zero_policy` 如何设置；
- 置换次数、随机种子和 alternative hypothesis；
- p 值来自解析近似还是置换分布。

Moran's I 说明全局空间自相关，不等于局部热点定位，也不能证明因果
关系。局部分析可以继续使用 `ngeo_local_moran()` 或
`ngeo_getis_ord()`。

## 7. 从元素 support 改变到区域 support

假设九个点属于三个区域。`ngeo_atlas_map()` 根据已知标签构造稀疏
target-by-source support map；它不会估计配准关系。

```{r support-map}
labels <- c("left", "middle", "right")[
  coordinates[, "x"] + 1
]

atlas <- ngeo_atlas_map(
  x,
  labels = labels,
  source_support = rep(1, nrow(coordinates))
)

ngeo_support_diagnostics(atlas)
```

执行 change of support：

```{r change-support}
regional <- ngeo_change_support(
  x,
  target = atlas$target,
  support_map = atlas,
  budget = ngeo_resource_budget(
    memory_bytes = 1024^2,
    materialized_elements = 3
  )
)

ngeo_values(regional)
ngeo_measures(regional)
```

因为 `signal` 被声明为 intensive，三个区域得到各自元素的加权均值。
如果它代表总数量、体积或计数，则应根据科学含义声明为
`"extensive"` 或 `"count"`；此时 change of support 使用守恒分配，
而不是均值。

## 8. 读取真实神经影像数据

neurogeo 使用纯 R 后端读取标准格式，不依赖 FreeSurfer、FSL 或
Connectome Workbench 可执行程序。

```{r real-readers, eval=FALSE}
volume <- read_ngeo_nifti("sub-01_T1w.nii.gz")

surface <- read_ngeo_gifti(
  geometry = "sub-01.L.midthickness.surf.gii",
  data = c(thickness = "sub-01.L.thickness.shape.gii"),
  labels = c(aparc = "sub-01.L.aparc.label.gii")
)

dense <- read_ngeo_cifti(
  "sub-01_task-rest.dtseries.nii",
  surfaces = list(
    CORTEX_LEFT = "sub-01.L.midthickness.surf.gii",
    CORTEX_RIGHT = "sub-01.R.midthickness.surf.gii"
  )
)

freesurfer <- read_ngeo_freesurfer(
  geometry = "lh.white",
  data = c(thickness = "lh.thickness"),
  labels = "lh.aparc.annot"
)
```

大型 NIfTI、CIFTI、MGH 或 MGZ 可以保持 file-backed，并按块处理：

```{r file-backed, eval=FALSE}
dense <- read_ngeo_cifti_filebacked(
  "sub-01_task-rest.dtseries.nii",
  frames = 1:100,
  budget = ngeo_resource_budget(
    memory_bytes = 64 * 1024^2,
    materialized_elements = 8e6
  )
)

summary_chunks <- ngeo_value_chunks(
  dense,
  chunk_size = 4096,
  FUN = function(block, rows) colMeans(block)
)
```

读取后应先验证对象，再检查源文件没有提供的测量语义：

```{r post-read, eval=FALSE}
ngeo_validate(surface, level = "strict")
surface$maps
surface$measures
surface$domain$space
```

不要因为文件名看起来熟悉就假定 units、surface density、template
或 measurement semantics。

## 9. 保存审计信息

对象 manifest 记录 canonical metadata 和哈希，不会复制完整 values
block。

```{r manifest}
manifest <- ngeo_object_manifest(x)
manifest
```

写入和恢复 JSON：

```{r manifest-io, eval=FALSE}
output <- write_ngeo_manifest(
  manifest,
  "tutorial-object.ngcs-manifest.json"
)
restored <- read_ngeo_manifest(output$path)
ngeo_validate_manifest(restored, x)
```

需要重放受支持的分析流程时，应使用 `ngeo_record_replay()` 和
`ngeo_replay()`，而不是保存任意 R 代码供以后执行。

## 10. 常见错误

### domain 与 values 不对齐

任何筛选都必须同步作用于 domain、values、maps 和 labels。优先使用
`ngeo_subset()`，不要分别修改内部字段。

### measurement semantics 为 unknown

聚合或 change of support 前应根据变量的科学含义声明 intensive、
extensive、count 或 categorical。不要为了让代码通过而随意指定。

### space 不兼容

neurogeo 不会自动 registration 或 resampling。只有已经提供并授权的
transform path 才能用于 `ngeo_resample()`。

### 大对象超出预算

使用 file-backed reader、`ngeo_value_chunks()` 和显式
`ngeo_resource_budget()`。不要默认计算全脑稠密距离矩阵。

### 把统计关联解释为因果关系

Moran's I、LISA、GWR、SAR/SEM 和 kriging 都依赖明确假设。结果必须
与权重、support、metric、缺失值策略和不确定性声明一起解释。

## 11. 分析审阅清单

提交或复核一次 neurogeo 分析时，逐项确认：

- [ ] 每个对象只有一个 domain 和一个严格对齐的 values block；
- [ ] element indexing 稳定且唯一；
- [ ] space、units、structure、template 或 density 没有被隐式猜测；
- [ ] topology 和 metric 与研究问题一致；
- [ ] 每个 map 的 measurement semantics 已明确；
- [ ] weights 与当前 domain identity 匹配；
- [ ] change of support 的覆盖率、守恒和 unmapped policy 已检查；
- [ ] permutation 或 simulation 的 seed 与次数已记录；
- [ ] 大规模运算有资源预算，没有稠密全脑回退；
- [ ] provenance、manifest 或 replay 信息足以审计结果；
- [ ] 没有把 preprocessing、registration 或 segmentation 误认为
      neurogeo 自动完成的步骤。

接下来可以阅读以下专题教程：

- `vignette("reading-data", package = "neurogeo")`
- `vignette("neighbors-and-weights", package = "neurogeo")`
- `vignette("change-of-support", package = "neurogeo")`
- `vignette("spatial-modelling", package = "neurogeo")`
- `vignette("spatiotemporal-analysis", package = "neurogeo")`
- `vignette("reproducible-replay", package = "neurogeo")`
