---
title: "快速开始：从 200 名被试到一张皮层差值图"
output: rmarkdown::html_vignette
vignette: >
  %\VignetteIndexEntry{快速开始：从 200 名被试到一张皮层差值图}
  %\VignetteEngine{knitr::rmarkdown}
  %\VignetteEncoding{UTF-8}
---

```{r setup, include=FALSE}
knitr::opts_chunk$set(collapse = TRUE, comment = "#>", message = FALSE,
                      warning = FALSE, fig.align = "center")
library(neurogeo)
source(system.file(
  "tutorial-code", "brain-case-study.R", package = "neurogeo",
  mustWork = TRUE
))
dk <- ngeo_tutorial_dk_case_control(n_per_group = 100, seed = 20260810)
vertex <- ngeo_tutorial_vertex_case_control(n_per_group = 5)
```

假设我们正在准备一项病例—对照研究。数据包括 100 名健康对照者（HC）和 100 名
精神分裂症患者（SCZ），每人的皮层厚度已经汇总到 68 个 Desikan--Killiany
（DK68）分区，另有年龄、性别和采集中心。我们想先回答两个描述性问题：两组平均
厚度相差多少，这些差值在皮层上是否呈现连续的空间图样？

数据是模拟的。患者组在双侧颞上回、岛叶、前扣带和内侧眶额皮层被设定为较薄，
相邻分区带有较弱效应，并叠加轻微的前后梯度。因此，本页的数值用于学习分析步骤，
不应当作精神分裂症的临床结论。

## 先数清被试、分区和协变量

开始画图之前，先核对研究设计。下面的交叉表显示两组在各采集中心的人数，年龄
摘要帮助发现明显异常，矩阵维度则应对应 68 个分区和 200 名被试。

```{r study-design}
with(dk$design, table(group, site))
summary(dk$design$age)
dim(ngeo_values(dk$cohort))
```

这里的独立观测单位是被试。68 个分区是每名被试脑内反复测量的空间位置；它们增加
了每张脑图的分辨率，却没有把样本量从 200 变成 13,600。

## 一名被试和组间平均差值分别长什么样？

先画第一名健康对照者的厚度图。每种颜色对应一个 DK 分区的厚度值，左右两张展开
表面分别显示两个半球。

```{r subject-brain, fig.width=9, fig.height=4.6, fig.alt="一名模拟健康对照者的 DK68 皮层厚度显示在双侧展开表面上", fig.cap="每名被试对应一张厚度图，68 个 DK 分区在所有被试间保持相同顺序。"}
subject_values <- setNames(
  ngeo_values(dk$cohort)[, "sub-001"],
  ngeo_base_elements(dk$cohort)$region_id
)
subject_map <- ngeo_cortical_map(
  dk$surface,
  values = subject_values,
  chart = "flat",
  atlas = dk$atlas,
  underlay = dk$underlay,
  underlay_palette = "Grays",
  overlay_alpha = 0.82,
  palette = "viridis",
  na_color = NA_character_,
  atlas_coverage = "auto"
)
plot(
  subject_map,
  main = "sub-001 cortical thickness (HC)",
  boundary_color = grDevices::adjustcolor("white", 0.55),
  boundary_lwd = 0.25,
  outline_lwd = 1.1
)
```

接下来对每个分区分别计算患者组均值减健康对照组均值。负值表示模拟患者组在该分区
较薄。先看整张差值图，往往比先读 68 行表格更容易发现半球错误、孤立极值或大尺度
梯度。

```{r contrast-brain, fig.width=9, fig.height=4.6, fig.alt="模拟患者组减健康对照组的 DK68 皮层厚度差值", fig.cap="负值表示患者组平均皮层厚度较低；这是一张描述性组间差值图。"}
contrast_values <- setNames(
  ngeo_values(dk$difference)[, "SCZ_minus_HC"],
  ngeo_base_elements(dk$difference)$region_id
)
contrast_limit <- max(abs(contrast_values), na.rm = TRUE)
contrast_map <- ngeo_cortical_map(
  dk$surface,
  values = contrast_values,
  chart = "flat",
  atlas = dk$atlas,
  underlay = dk$underlay,
  underlay_palette = "Grays",
  overlay_alpha = 0.82,
  palette = "Blue-Red 3",
  limits = c(-contrast_limit, contrast_limit),
  na_color = NA_character_,
  atlas_coverage = "auto"
)
plot(
  contrast_map,
  main = "SCZ - HC cortical thickness (mm)",
  boundary_color = grDevices::adjustcolor("white", 0.55),
  boundary_lwd = 0.25,
  outline_lwd = 1.1
)
```

图中预设脑区附近应出现较明显负值，相邻区域的变化更弱。若颜色完全左右颠倒或边界
与 DK 图谱不一致，应先检查数据对齐，而不是继续做空间检验。

## 这张图由对象中的哪些部分组成？

为了让 68 × 200 个数值始终能回到正确脑区和被试，neurogeo 将它们与几张说明表
放在一起。下表先把四个名称翻译成当前研究中的具体内容。

| 术语 | 本例中的神经影像含义 | 形状 |
|---|---|---|
| `base` | DK68 皮层分区及其顺序 | 68 行 |
| `values` | 每个分区、每名被试的皮层厚度 | 68 × 200 |
| `layers` | 每列对应的被试、组别、年龄和中心 | 200 行 |
| `measures` | 厚度、毫米、分区平均值 | 1 条测量说明 |

下面直接查看这些表的前几行，并运行严格验证。

```{r inspect}
ngeo_base_type(dk$cohort)
head(ngeo_base_elements(dk$cohort)[c("region_id", "hemi", "region", "lobe")])
head(ngeo_layers(dk$cohort)[c("layer_id", "subject_id", "group", "age", "site")])
ngeo_measures(dk$cohort)
ngeo_validate(dk$cohort, "strict")
```

输出应显示相同的第 *i* 行在所有 200 列中都代表同一个 DK 分区；组别、年龄和中心
随被试列变化；厚度单位则对所有图层共享。严格验证通过表示这些长度和顺序彼此
一致，但不会替我们判断研究设计是否合理。

## 哪些 DK 分区在皮层上彼此相邻？

现在回到空间问题。两个分区在展开图上靠得近，不一定表示它们在折叠皮层上共享
边界。`region_contiguity` 根据 Conte69 三角网格，寻找跨越 DK 分区边界的网格边，
由此建立邻接关系。`style = "W"` 再把每个分区的邻居权重标准化为和为 1。

```{r weights}
weights <- ngeo_spatial_weights(
  dk$difference,
  method = "region_contiguity",
  style = "W"
)
weights
summary(Matrix::rowSums(weights$raw_matrix != 0))
```

摘要给出每个 DK 分区拥有多少邻居。若某分区没有邻居，或邻居数异常大，应回查
图谱标签和网格。平面图在这里帮助观察，真正参与计算的是原始表面拓扑。

同一个 Conte69 顶点空间还可以承载不同分区图谱。下面把 DK68、三种 Schaefer
分辨率和 Glasser360 放在一起，直观看到“空间位置相同”并不等于“分区边界相同”。

```{r atlas-family, fig.width=10, fig.height=8, fig.alt="五套皮层图谱显示在同一 Conte69 展开表面上", fig.cap="DK68、Schaefer100/200/300 与 Glasser360 共用顶点空间，但具有不同分区边界。"}
atlas_names <- c(
  "DK68", "Schaefer100", "Schaefer200", "Schaefer300", "Glasser360"
)
atlas_maps <- lapply(atlas_names, function(atlas_name) {
  ngeo_cortical_map(
    vertex$surface,
    chart = "flat",
    atlas = vertex$supports[[atlas_name]],
    fill = "atlas",
    underlay = vertex$underlay,
    underlay_palette = "Grays",
    overlay_alpha = 0.78,
    palette = "Dynamic",
    na_color = NA_character_,
    atlas_coverage = "auto"
  )
})
atlas_layout <- ngeo_cortical_layout(
  atlas_maps,
  ncol = 2L,
  labels = atlas_names,
  shared_scale = FALSE
)
plot(
  atlas_layout,
  show_legend = FALSE,
  boundary_lwd = 0.35,
  outline_lwd = 1.1
)
```

选择图谱会改变后续分析的空间单位。若研究问题关注经典解剖区，可以继续使用 DK68；
若需要更细的网络分区，应明确选择相应 Schaefer 或 Glasser 版本，并建立顶点到分区
的映射。

## 组间差值是否比随机排列更成片？

差值图看起来有空间结构，但视觉印象需要一个可重复的描述。全局 Moran's I 比较
相邻分区的差值是否相似。置换时保持 DK 邻接图不变，只随机打乱 68 个分区上的
差值标签，从而得到“差值与空间位置无关”时的参照分布。

```{r moran}
spatial_result <- ngeo_moran(
  dk$difference,
  weights,
  layer = "SCZ_minus_HC",
  permutations = 499,
  seed = 2026
)
spatial_result
contract <- ngeo_inference_contract(spatial_result)
contract
```

正的 Moran's I 表示相邻分区往往有相似差值；置换 *p* 值说明这种聚集在当前空间
随机化参照下有多罕见。它检验的是一张已经算好的差值图的空间排列，不是患者与
对照的总体组间效应。后者需要以 200 名被试为独立单位建立模型。

## 哪些脑区推动了局部聚集？

全局指标把全脑压缩成一个数。若想知道聚集位于哪里，可以计算局部 Moran's I。
这里对 68 个分区的置换结果使用 Benjamini--Hochberg 方法校正，并按校正后 *p* 值
列出最靠前的脑区。

```{r local}
local <- ngeo_local_moran(
  dk$difference, weights, layer = "SCZ_minus_HC",
  permutations = 499, seed = 2026, adjust = "BH",
  null_model = "conditional"
)
head(local[order(local$p.adjusted),
  c("element_id", "local_i", "p.adjusted", "cluster")], 10)
```

`cluster` 描述一个分区与邻域分别处于高值还是低值，`p.adjusted` 则帮助判断局部
模式是否超出多重比较下的随机波动。表格提供精确脑区名称和统计量，脑图用于判断
这些脑区是否形成解剖上连贯的范围。

到这里，我们已经把数据检查、脑图、邻接和空间描述连成一条路线。接下来的选择取决
于研究目标：若要检验患者与对照的总体差异，进入[多层被试推断](/modules/group-inference)，
以被试为独立单位并调整年龄、性别和中心；若要研究不同图谱间的结果，进入
[空间支撑转换](/modules/change-of-support)；若输入仍是磁盘上的 ROI 表或影像文件，
先完成 [ROI/队列数据读写](/tutorials/workflow-roi-cohort)。
