---
title: "从多图层脑图到组间置换推断"
output: rmarkdown::html_vignette
vignette: >
  %\VignetteIndexEntry{从多图层脑图到组间置换推断}
  %\VignetteEngine{knitr::rmarkdown}
  %\VignetteEncoding{UTF-8}
---

```{r setup, include=FALSE}
knitr::opts_chunk$set(collapse = TRUE, comment = "#>")
```

## 完整工作流

这个示例从普通 `ngeo` map columns 开始，依次完成 layer index、固定空间基、
多尺度 coupling endpoint 和受试者级组间检验。空间 element 从不充当独立样本。

```{r data}
library(neurogeo)

set.seed(47)
n_element <- 10L
n_subject <- 16L
subject_id <- paste0("sub-", sprintf("%02d", 1:n_subject))
group <- factor(rep(c("control", "case"), each = n_subject / 2))
age <- seq(20, 55, length.out = n_subject)
layer <- rep(c("thickness", "myelin"), n_subject)
subject <- rep(subject_id, each = 2L)

base <- sin((1:n_element) / 2)
values <- matrix(NA_real_, n_element, 2L * n_subject)
for (i in seq_len(n_subject)) {
  noise_x <- rnorm(n_element, sd = 0.12)
  noise_y <- rnorm(n_element, sd = 0.12)
  values[, 2L * i - 1L] <- base + noise_x
  coupling <- if (group[[i]] == "case") 0.85 else 0.45
  values[, 2L * i] <- coupling * base + noise_y
}

x <- ngeo_point(
  cbind(x = 1:n_element, y = 0),
  values = values,
  layers = data.frame(
    layer_id = paste0("map-", seq_len(ncol(values))),
    name = paste(subject, layer, sep = "_"),
    subject_id = subject,
    feature = layer
  ),
  measures = do.call(rbind, replicate(
    ncol(values),
    ngeo_measure(support_behavior = "intensive", unit = "a.u."),
    simplify = FALSE
  ))
)
index <- ngeo_validate_layers(x, complete = "error")
spatial_weights <- ngeo_spatial_weights(
  x, method = "distance_band", threshold = 1.01, style = "B"
)
basis <- ngeo_spatial_basis(
  x, spatial_weights, support = "identity", n_modes = n_element - 1L
)
features <- ngeo_layer_coupling(
  x,
  index,
  basis = basis,
  bands = list(low = 1:4, high = 5:9),
  estimands = c("same_location", "spectral_coupling")
)
features
```

## 一次声明受试者交换结构

```{r schedule}
schedule <- ngeo_exchangeability(
  subject_id,
  scheme = "free",
  permutations = 99L,
  seed = 2026L
)
schedule
```

schedule 的每一行移动完整受试者残差记录；同一行同时用于所有 layer pair、band 与
endpoint。它不置换 vertex，也不为每个 endpoint 重新抽 seed。

## 协变量调整、max-T 与 omnibus

```{r inference}
design <- data.frame(
  unit_id = subject_id,
  group = group,
  age = age
)
result <- ngeo_group_test(
  features,
  design,
  model = ~ age + group,
  test = "group",
  exchangeability = schedule,
  transform = "auto",
  adjustment = "maxT"
)
result
result$tests[, c(
  "endpoint_id", "transform", "coefficient", "statistic",
  "partial_r2", "p_raw", "p_maxT"
)]
result$omnibus
```

默认只保存 exceedance counts、family maxima 与 omnibus null，不保存完整
`permutations × endpoints` 矩阵。`p_maxT` 控制预声明 endpoint family 的
single-step family-wise error。

## 有效推断单位与 non-claim

结果适用于独立受试者及声明的 residual exchangeability。它没有解决任意
heteroscedasticity、family/twin exchangeability tree 或 repeated-session mixed model。
复杂设计应由外部工具生成合法 user schedule；重复 session 必须先变为一个受试者
summary 或 paired contrast。
