---
title: "比较患者与健康对照的多模态皮层耦合"
output: rmarkdown::html_vignette
vignette: >
  %\VignetteIndexEntry{比较患者与健康对照的多模态皮层耦合}
  %\VignetteEngine{knitr::rmarkdown}
  %\VignetteEncoding{UTF-8}
---

```{r setup, include=FALSE}
knitr::opts_chunk$set(collapse=TRUE, comment="#>", message=FALSE,
                      warning=FALSE, fig.align="center")
library(neurogeo)
source(system.file("tutorial-code", "brain-case-study.R",
                   package="neurogeo", mustWork=TRUE))
dk <- ngeo_tutorial_dk_case_control(n_per_group=100)
multi <- ngeo_tutorial_dk_multilayer(dk)
x <- multi$object
vertex <- ngeo_tutorial_vertex_case_control(n_per_group=5)
```

## 把研究问题落到每一名受试者

每名受试者都有一张皮层厚度图和一张模拟的髓鞘指标图。我们想知道的是：在控制
年龄、性别和采集中心后，同一名受试者两种指标之间的皮层耦合，是否在健康对照与患者
之间有所不同。

这与比较两张组平均图不同。真正可以在两组之间交换的是完整的受试者记录；一名
受试者的 68 个 DK 分区和两种指标始终要一起移动。先看两张组间差异图，可以帮助
我们理解后面耦合指标的解剖背景；真正的组间检验从每名受试者的耦合特征开始。

```{r maps, fig.width=9, fig.height=4.5, fig.alt="DK68 图谱上的皮层厚度与模拟髓鞘指标组间差异", fig.cap="两张图显示患者组减去健康对照组的平均差异，为个体耦合分析提供解剖背景。"}
thickness_limit <- max(abs(ngeo_values(dk$difference)))
thickness_map <- ngeo_cortical_map(
  dk$surface, values=dk$difference, chart="flat", atlas="DK68",
  underlay=dk$underlay, overlay_alpha=0.82,
  palette="Blue-Red 3", limits=c(-thickness_limit, thickness_limit),
  na_color=NA_character_
)
plot(
  thickness_map, main="Thickness: SCZ - HC (mm)",
  boundary_color=adjustcolor("white", 0.55), boundary_lwd=0.25,
  outline_lwd=1.1
)
myelin_limit <- max(abs(ngeo_values(multi$myelin_difference)))
myelin_map <- ngeo_cortical_map(
  dk$surface, values=multi$myelin_difference,
  chart="flat", atlas="DK68", underlay=dk$underlay,
  overlay_alpha=0.82, palette="Blue-Red 3",
  limits=c(-myelin_limit, myelin_limit), na_color=NA_character_
)
plot(
  myelin_map, main="Myelin proxy: SCZ - HC (a.u.)",
  boundary_color=adjustcolor("white", 0.55), boundary_lwd=0.25,
  outline_lwd=1.1
)
```

两张图的颜色分布提示哪些脑区可能同时发生变化，但真正进入组间模型的是随后为每名
受试者计算的耦合特征。这里的两个组均值只提供解剖背景。

## 先确认每名受试者都有成对的脑图

下面检查厚度和髓鞘图能否按受试者一一配对。如果某位受试者缺少其中一种指标，
后面的“个体内耦合”就没有定义，程序应在这里报错并停止，防止受试者记录被悄悄删除。

```{r data-contract}
dim(ngeo_values(x))
table(ngeo_layers(x)$feature, ngeo_layers(x)$group)
index <- ngeo_validate_layers(
  x, required_layers=c("thickness", "myelin"), complete="error"
)
index
```

结果应显示 68 个分区和 400 个图层：200 名受试者，每人两张图。配对索引还保留
组别和受试者编号，后面计算出的每一行特征都能追溯到同一名受试者。

## 把一对脑图变成可比较的个体特征

直接把 68 个分区逐一检验会产生一长串彼此相关的终点。这里先用 DK 邻接构造图
基底，再把每名受试者的两张图概括成三类特征：同位置相关、频谱耦合，以及不同
空间尺度上的能量。基底只由分区几何决定，不接触诊断标签。

```{r features}
weights <- ngeo_spatial_weights(x, method="region_contiguity", style="B")
basis <- ngeo_spatial_basis(
  x, weights, support="identity", n_modes=60
)
features <- ngeo_layer_coupling(
  x, index, basis=basis,
  bands=list(low_rank=1:8, mid_rank=9:20, high_rank=21:33),
  estimands=c("same_location", "spectral_coupling", "band_energy")
)
dim(features$values)
features$values[1:6, 1:6, drop=FALSE]
```

输出矩阵的行对应受试者，列对应预先声明的特征和尺度。低、中、高频带指的是图
基底中的模态序号，并不能直接换算成毫米波长。频谱耦合衡量两种指标如何共同变化；
频带能量则描述单一指标在某个尺度上的强弱，阅读结果时要把二者分开。

## 置换时移动整名受试者

采集中心可能带来系统差异，因此置换限制在中心内部。每次置换移动一整行受试者
特征，同时保持脑区顺序和同一人的两种指标完整。所有频带和终点共用同一份置换表，
这样最大统计量校正才对应我们实际声明的检验家族。

```{r inference}
design <- data.frame(
  unit_id=dk$design$subject_id,
  group=dk$design$group,
  age=dk$design$age,
  sex=dk$design$sex,
  site=dk$design$site
)
schedule <- ngeo_exchangeability(
  design$unit_id, scheme="within_block", blocks=design$site,
  permutations=199, seed=5001, unit_kind="subject"
)
result <- ngeo_group_test(
  features, design, model=~ age + sex + site + group, test="group",
  exchangeability=schedule, transform="auto", adjustment="maxT"
)
result$tests[, c(
  "estimand", "band", "coefficient", "partial_r2", "p_raw", "p_maxT"
)]
result$omnibus
```

结果表同时给出原始置换概率和最大统计量校正后的概率。先看总体检验是否提示这组
耦合特征中存在组间差异，再看具体终点的效应量与校正结果，比只挑最小的原始概率
更可靠。

## 换一种分区，结论还站得住吗？

耦合特征会受到脑区边界和粒度影响。下图把 DK68、三个 Schaefer 分辨率以及
Glasser360 放在同一张展开皮层上。它们共享 Conte69 顶点顺序，却以不同方式把
顶点组合成区域，因此能用来检查结论对分区选择是否敏感。

```{r support-family-plot, fig.width=10, fig.height=8.2, fig.alt="Conte69 平坦化皮层表面上的五套脑区图谱", fig.cap="DK68、三种 Schaefer 分辨率和 Glasser360 使用相同顶点顺序；颜色只用于区分脑区。"}
atlas_names <- c(
  "DK68", "Schaefer100", "Schaefer200", "Schaefer300", "Glasser360"
)
atlas_maps <- lapply(atlas_names, function(atlas) {
  ngeo_cortical_map(
    vertex$surface, chart="flat", atlas=atlas, fill="atlas",
    underlay=vertex$underlay, overlay_alpha=0.78,
    palette="Dynamic", na_color=NA_character_
  )
})
plot(
  ngeo_cortical_layout(
    atlas_maps, ncol=2L, labels=atlas_names, shared_scale=FALSE
  ),
  show_legend=FALSE
)
```

实际分析时，应在每套分区上重新计算受试者特征，然后把所有结果放进同一次组间
检验，继续复用同一份受试者置换表，并把跨分区的终点一起纳入校正。如果效应随
分区变化，这本身就是重要的敏感性结果；它提醒我们结论依赖于怎样定义脑区，而不
宜概括成“对所有图谱都完全一致”。
