---
title: "100 名 HC 与 100 名 SCZ 的 subject-level multilayer inference"
output: rmarkdown::html_vignette
vignette: >
  %\VignetteIndexEntry{100 名 HC 与 100 名 SCZ 的 subject-level multilayer inference}
  %\VignetteEngine{knitr::rmarkdown}
  %\VignetteEncoding{UTF-8}
---

```{r setup, include=FALSE}
knitr::opts_chunk$set(collapse=TRUE, comment="#>", message=FALSE,
                      warning=FALSE, fig.align="center")
library(neurogeo)
source(system.file("tutorial-code", "brain-case-study.R",
                   package="neurogeo", mustWork=TRUE))
dk <- ngeo_tutorial_dk_case_control(n_per_group=100)
multi <- ngeo_tutorial_dk_multilayer(dk)
x <- multi$object
```

## 科学问题与数据契约

每名 subject 在同一个 DK68 base 上有 cortical thickness 与模拟 myelin proxy。
我们询问：调整 age、sex 与 site 后，两种 modality 的 within-subject spatial
coupling 是否在 SCZ 与 HC 之间不同。独立 sampling unit 是 subject；68 个 parcels
与两种 modalities 是重复空间测量，不是独立重复。

```{r maps, fig.width=9, fig.height=4.5, fig.alt="模拟 SCZ 减 HC thickness 与 myelin proxy 的 DK 脑图", fig.cap="coupling inference 前先在共享 cortical support 上查看两种 modalities。"}
ngeo_tutorial_plot_dk(dk$difference,
                      title="Thickness：SCZ 减 HC（mm）")
ngeo_tutorial_plot_dk(multi$myelin_difference,
                      title="Myelin proxy：SCZ 减 HC（a.u.）")
```

```{r data-contract}
dim(ngeo_values(x))
table(ngeo_layers(x)$feature, ngeo_layers(x)$group)
index <- ngeo_validate_layers(
  x, required_layers=c("thickness", "myelin"), complete="error"
)
index
```

对象有 68 rows 与 400 layers：200 名 subjects 各两张严格对齐的脑图。layer index
验证没有 subject 或 modality 被静默丢失。

## 在组间检验前固定 spatial estimand

```{r features}
weights <- ngeo_spatial_weights(x, method="region_contiguity", style="B")
basis <- ngeo_spatial_basis(
  x, weights, support="identity", n_modes=60
)
features <- ngeo_layer_coupling(
  x, index, basis=basis,
  bands=list(low_rank=1:8, mid_rank=9:20, high_rank=21:33),
  estimands=c("same_location", "spectral_coupling", "band_energy")
)
dim(features$values)
features$values[1:6, 1:6, drop=FALSE]
```

graph basis 只依赖 DK support 与 graph，不依赖 diagnosis 或 values。rank bands 是
保留的 graph modes，不自动等于毫米 wavelength。`spectral_coupling` 与 marginal
`band_energy` 是不同 endpoints，不能把 energy change 错称为 coupling change。

## 交换完整 subjects

```{r inference}
design <- data.frame(
  unit_id=dk$design$subject_id,
  group=dk$design$group,
  age=dk$design$age,
  sex=dk$design$sex,
  site=dk$design$site
)
schedule <- ngeo_exchangeability(
  design$unit_id, scheme="within_block", blocks=design$site,
  permutations=199, seed=5001, unit_kind="subject"
)
result <- ngeo_group_test(
  features, design, model=~ age + sex + site + group, test="group",
  exchangeability=schedule, transform="auto", adjustment="maxT"
)
result$tests[, c(
  "estimand", "band", "coefficient", "partial_r2", "p_raw", "p_maxT"
)]
result$omnibus
```

一个 schedule 在 site 内移动完整 subject records，并复用于所有 bands 与 endpoints；
它从不 permutation parcels。`p_maxT` 控制声明的 endpoint family，omnibus 检验在
同一 schedule 下 family 中是否有任一 endpoint 存在 group difference。

## 扩展到 support family

在已经配准的 DK68、Schaefer100/200/300 或其它预先声明 atlas 上分别构造
features，再把 named feature list 传给一次 `ngeo_group_test()`。必须共享 subject
schedule 并进行 full-family max-T adjustment。atlas dispersion 描述 sensitivity，
不证明 parcellation invariance。

simulator 的 Schaefer-sized boundaries 只用于 operator 教学。科学 cross-atlas claim
需要 published labels 配准到相同 subjects，并记录 physical scale。
