---
title: "Conte69、DK 与 Schaefer support 的可审计交换"
output: rmarkdown::html_vignette
vignette: >
  %\VignetteIndexEntry{Conte69、DK 与 Schaefer support 的可审计交换}
  %\VignetteEngine{knitr::rmarkdown}
  %\VignetteEncoding{UTF-8}
---

```{r setup, include=FALSE}
knitr::opts_chunk$set(
  collapse = TRUE, comment = "#>", message = FALSE, warning = FALSE,
  fig.align = "center"
)
library(neurogeo)
source(system.file(
  "tutorial-code", "brain-case-study.R",
  package = "neurogeo", mustWork = TRUE
))
dk <- ngeo_tutorial_dk_case_control(
  n_per_group = 100, seed = 20260810
)
vertex <- ngeo_tutorial_vertex_case_control(
  n_per_group = 5, seed = 20260811
)
```

## 交换的是有空间身份的脑数据

文件能被另一个软件打开，只解决了编码问题。可审计 interoperability
还必须保留 element order、coordinate space、surface topology、subject
layers、measure semantics、atlas membership 和 history。主案例仍是
DK68 的 100 HC + 100 SCZ，以及 Conte69 vertex support 上每组 5 人的
SCZ--HC study。

```{r study-identity}
list(
  dk_dimensions = dim(ngeo_values(dk$cohort)),
  vertex_dimensions = dim(ngeo_values(vertex$surface)),
  vertex_groups = table(vertex$group),
  vertex_space = ngeo_spatial_base(vertex$surface)$coordinate_space$space_id
)
```

```{r effect-map, fig.width=10, fig.height=4.8, fig.alt="Conte69 flat surface 上待交换的 SCZ 减 HC vertex effect map", fig.cap="交换前先固定 vertex order、coordinate space 与科学 estimand。"}
ngeo_tutorial_plot_flat(
  vertex$difference,
  layer = "SCZ_minus_HC",
  title = "Exchange target: SCZ - HC thickness",
  diverging = TRUE
)
```

## Schaefer200 operator 的 bundle round trip

下面不是把一个 atlas 名称写进 JSON 就结束，而是交换完整 sparse
operator、source/target support metadata 与 logical hash。读取后必须得到
相同 operator identity。

```{r support-bundle}
schaefer200_map <- ngeo_atlas_map(
  vertex$difference,
  vertex$supports$Schaefer200,
  source_support = ngeo_vertex_area(vertex$difference)
)

if (requireNamespace("jsonlite", quietly = TRUE)) {
  bundle_path <- tempfile("schaefer200-support-")
  bundle <- write_ngeo_support_bundle(
    schaefer200_map,
    bundle_path,
    chunk_size = 64L
  )
  ngeo_validate_support_bundle(bundle_path)
  restored_map <- read_ngeo_support_bundle(bundle_path)
  stopifnot(
    identical(
      ngeo_support_map_hash(restored_map),
      ngeo_support_map_hash(schaefer200_map)
    ),
    isTRUE(all.equal(
      restored_map$operator,
      schaefer200_map$operator
    ))
  )
  bundle_summary <- list(
    chunks = bundle$chunks,
    source_vertices = ncol(restored_map$operator),
    target_parcels = nrow(restored_map$operator),
    hash_preserved = TRUE
  )
  unlink(bundle_path, recursive = TRUE, force = TRUE)
  bundle_summary
}
```

```{r schaefer200-map, fig.width=10, fig.height=4.8, fig.alt="Conte69 flat surface 上的 Schaefer200 support", fig.cap="bundle round trip 前后，Schaefer200 membership 与 cortical alignment 必须相同。"}
ngeo_tutorial_plot_atlas(
  vertex,
  atlas = "Schaefer200",
  title = "Schaefer200 support"
)
```

## 对象 manifest 与 BIDS derivative 名称

对象 manifest 绑定 base、ordered elements、metadata 和 content identity；
BIDS 名称则表达文件在 derivative dataset 中的位置。两者作用不同，应该
一起使用。

```{r manifest-and-name}
effect_manifest <- ngeo_object_manifest(vertex$difference)
stopifnot(
  isTRUE(ngeo_validate_manifest(
    effect_manifest, vertex$difference
  )$valid)
)

entities <- list(
  sub = "group",
  space = "fsLR",
  desc = "SCZminusHC"
)
derivative_name <- ngeo_bids_build_name(
  entities,
  suffix = "thickness",
  extension = ".dscalar.nii"
)
derivative_name
ngeo_bids_parse_name(derivative_name)
```

## CIFTI/GIFTI 输出边界

CIFTI writer 需要 grayordinate axis contract；GIFTI writer 需要 surface
geometry 与 vertex-aligned arrays。写出接口不会自动注册两个被试，也不会
把 DK、Schaefer 或 vertex supports 静默互换。

```{r format-writers}
format_roundtrips <- list()

if (requireNamespace("cifti", quietly = TRUE)) {
  cifti_fixture <- system.file(
    "extdata", "golden", "tiny.dscalar.nii",
    package = "neurogeo", mustWork = TRUE
  )
  dense_effect <- read_ngeo_cifti(
    cifti_fixture, checksum = TRUE
  )
  ngeo_validate_cifti_contract(
    dense_effect, "dscalar", datatype = "float64"
  )
  cifti_output <- tempfile(
    fileext = ".dscalar.nii"
  )
  write_ngeo_cifti(
    dense_effect,
    cifti_output,
    type = "dscalar",
    datatype = "float64"
  )
  dense_restored <- read_ngeo_cifti(
    cifti_output, checksum = TRUE
  )
  stopifnot(
    isTRUE(all.equal(
      ngeo_values(dense_restored),
      ngeo_values(dense_effect),
      tolerance = 1e-12
    )),
    identical(
      ngeo_base_elements(dense_restored)$element_id,
      ngeo_base_elements(dense_effect)$element_id
    ),
    identical(
      ngeo_layers(dense_restored)$layer_id,
      ngeo_layers(dense_effect)$layer_id
    )
  )
  format_roundtrips$cifti <- list(
    dimensions = dim(ngeo_values(dense_restored)),
    alignment_preserved = TRUE
  )
  unlink(cifti_output, force = TRUE)
}

if (all(vapply(
  c("gifti", "freesurferformats"),
  requireNamespace, logical(1), quietly = TRUE
))) {
  golden <- function(name) {
    system.file(
      "extdata", "golden", name,
      package = "neurogeo", mustWork = TRUE
    )
  }
  subject_surface <- read_ngeo_gifti(
    geometry = golden("tetra.surf.gii"),
    data = c(thickness = golden("tetra.shape.gii")),
    labels = c(atlas = golden("tetra.label.gii")),
    checksum = TRUE
  )
  gifti_output <- tempfile(fileext = ".surf.gii")
  gifti_manifest <- write_ngeo_gifti(
    subject_surface, gifti_output
  )
  surface_restored <- read_ngeo_gifti(
    geometry = gifti_manifest$geometry,
    data = gifti_manifest$data,
    labels = gifti_manifest$labels,
    measures = ngeo_measures(subject_surface),
    coordinate_roles = unname(
      gifti_manifest$coordinate_roles
    ),
    checksum = TRUE
  )
  stopifnot(
    identical(
      ngeo_spatial_base(surface_restored)$geometry$faces,
      ngeo_spatial_base(subject_surface)$geometry$faces
    ),
    isTRUE(all.equal(
      ngeo_values(surface_restored),
      ngeo_values(subject_surface),
      tolerance = 1e-6
    ))
  )
  format_roundtrips$gifti <- list(
    vertices = nrow(ngeo_values(surface_restored)),
    alignment_preserved = TRUE
  )
  unlink(c(
    unname(gifti_manifest$geometry),
    unname(gifti_manifest$data),
    unname(gifti_manifest$labels),
    gifti_manifest$sidecar
  ), force = TRUE)
}
format_roundtrips
```

一个可用的 exchange test 至少应同时核对 dimensions、ordered IDs、
coordinate-space identity、operator hash 和 representative values；
仅比较文件大小或对象 class 不足以证明 cortical alignment。
