---
title: "把皮层结果交给另一套软件时，怎样避免空间错位"
output: rmarkdown::html_vignette
vignette: >
  %\VignetteIndexEntry{把皮层结果交给另一套软件时，怎样避免空间错位}
  %\VignetteEngine{knitr::rmarkdown}
  %\VignetteEncoding{UTF-8}
---

```{r setup, include=FALSE}
knitr::opts_chunk$set(
  collapse = TRUE, comment = "#>", message = FALSE, warning = FALSE,
  fig.align = "center"
)
library(neurogeo)
source(system.file(
  "tutorial-code", "brain-case-study.R",
  package = "neurogeo", mustWork = TRUE
))
dk <- ngeo_tutorial_dk_case_control(
  n_per_group = 100, seed = 20260810
)
vertex <- ngeo_tutorial_vertex_case_control(
  n_per_group = 5, seed = 20260811
)
```

假设我们要把分析结果交给使用另一套软件的合作者。主研究仍是 DK68 上的
100 名健康对照者和 100 名精神分裂症患者，顶点样本则在 Conte69 上每组各 5 人。
我们准备共享一张患者组减健康对照组的厚度差值图，以及把顶点汇总到 Schaefer200
所需的映射。文件能够打开只是第一关；更重要的是合作者读到的每一行仍指向同一
皮层位置。

## 先给待共享的结果确定空间身份

在写文件之前，先查看对象维度、组别和坐标空间，并把待交换的顶点差值画出来。
这一步为后面的回环检查提供参照。

```{r study-identity}
list(
  dk_dimensions = dim(ngeo_values(dk$cohort)),
  vertex_dimensions = dim(ngeo_values(vertex$surface)),
  vertex_groups = table(vertex$group),
  vertex_space = ngeo_spatial_base(vertex$surface)$coordinate_space$space_id
)
```

```{r effect-map, fig.width=10, fig.height=4.8, fig.alt="准备共享的组间皮层厚度差值显示在 Conte69 展开表面上", fig.cap="共享前先记录顶点顺序、坐标空间和图层含义。"}
exchange_limit <- max(abs(ngeo_values(vertex$difference)), na.rm = TRUE)
exchange_map <- ngeo_cortical_map(
  vertex$difference,
  layer = "SCZ_minus_HC",
  chart = "flat",
  atlas = "DK68",
  underlay = vertex$underlay,
  underlay_palette = "Grays",
  overlay_alpha = 0.82,
  palette = "Blue-Red 3",
  limits = c(-exchange_limit, exchange_limit),
  na_color = NA_character_
)
plot(
  exchange_map,
  main = "Exchange target: SCZ - HC thickness",
  boundary_color = grDevices::adjustcolor("white", 0.55),
  boundary_lwd = 0.25,
  outline_lwd = 1.1
)
```

如果接收方恢复后得到不同半球、不同边界或不同顶点数，即使颜色分布相似，也不能
认为是同一结果。接下来分别处理图谱映射和影像文件。

## Schaefer200 映射怎样完整交给合作者？

仅写下“Schaefer200”还不够，因为同名图谱可能使用不同空间或顶点顺序。下面从
当前 Conte69 表面建立面积加权映射，把稀疏矩阵和源、目标信息一起写成映射包
（bundle），
再读回来比较哈希与矩阵内容。

```{r support-bundle}
schaefer200_map <- ngeo_atlas_map(
  vertex$difference,
  vertex$supports$Schaefer200,
  source_support = ngeo_vertex_area(vertex$difference)
)

if (requireNamespace("jsonlite", quietly = TRUE)) {
  bundle_path <- tempfile("schaefer200-support-")
  bundle <- write_ngeo_support_bundle(
    schaefer200_map,
    bundle_path,
    chunk_size = 64L
  )
  ngeo_validate_support_bundle(bundle_path)
  restored_map <- read_ngeo_support_bundle(bundle_path)
  stopifnot(
    identical(
      ngeo_support_map_hash(restored_map),
      ngeo_support_map_hash(schaefer200_map)
    ),
    isTRUE(all.equal(
      restored_map$operator,
      schaefer200_map$operator
    ))
  )
  bundle_summary <- list(
    chunks = bundle$chunks,
    source_vertices = ncol(restored_map$operator),
    target_parcels = nrow(restored_map$operator),
    hash_preserved = TRUE
  )
  unlink(bundle_path, recursive = TRUE, force = TRUE)
  bundle_summary
}
```

摘要应显示 64,984 个源顶点和 200 个目标分区，`hash_preserved` 为真。哈希相同表示
映射的逻辑内容没有变化；矩阵比较则进一步确认权重数值在写出—读回过程中保持
一致。再把目标图谱画出来，检查其空间边界。

```{r schaefer200-map, fig.width=10, fig.height=4.8, fig.alt="Schaefer200 分区显示在 Conte69 展开表面上", fig.cap="映射文件恢复后，每个顶点仍应属于同一个 Schaefer200 分区。"}
exchange_atlas_map <- ngeo_cortical_map(
  vertex$surface,
  chart = "flat",
  atlas = "Schaefer200",
  fill = "atlas",
  underlay = vertex$underlay,
  underlay_palette = "Grays",
  overlay_alpha = 0.78,
  palette = "Dynamic",
  na_color = NA_character_
)
plot(
  exchange_atlas_map,
  main = "Schaefer200 support",
  boundary_lwd = 0.35,
  outline_lwd = 1.1,
  show_legend = FALSE
)
```

## 文件名和内容清单分别解决什么问题？

BIDS 名称告诉合作者文件属于哪个被试、空间和派生步骤；对象清单
（manifest）则用哈希绑定有序元素、元数据和内容身份。一个便于找到文件，另一个
用于确认找到的是预期对象。下面为顶点差值生成两者。

```{r manifest-and-name}
effect_manifest <- ngeo_object_manifest(vertex$difference)
stopifnot(
  isTRUE(ngeo_validate_manifest(
    effect_manifest, vertex$difference
  )$valid)
)

entities <- list(
  sub = "group",
  space = "fsLR",
  desc = "SCZminusHC"
)
derivative_name <- ngeo_bids_build_name(
  entities,
  suffix = "thickness",
  extension = ".dscalar.nii"
)
derivative_name
ngeo_bids_parse_name(derivative_name)
```

解析结果应还原 `sub-group`、`space-fsLR` 和 `desc-SCZminusHC`。同时，清单验证通过
表示当前对象仍与生成清单时一致。共享时最好同时保留规范文件名、清单和源文件
说明，而不是把全部含义塞进一个很长的文件名。

## CIFTI 和 GIFTI 写出后，哪些部分需要逐项比较？

CIFTI 按灰质坐标轴组织脑结构，GIFTI 则分别保存表面几何、顶点数据和标签。我们
用小型真实格式样例各做一次回环：CIFTI 比较数值、元素顺序和图层顺序；GIFTI
比较面片和顶点数值。

```{r format-writers}
format_roundtrips <- list()

if (requireNamespace("cifti", quietly = TRUE)) {
  cifti_fixture <- system.file(
    "extdata", "golden", "tiny.dscalar.nii",
    package = "neurogeo", mustWork = TRUE
  )
  dense_effect <- read_ngeo_cifti(
    cifti_fixture, checksum = TRUE
  )
  ngeo_validate_cifti_contract(
    dense_effect, "dscalar", datatype = "float64"
  )
  cifti_output <- tempfile(
    fileext = ".dscalar.nii"
  )
  write_ngeo_cifti(
    dense_effect,
    cifti_output,
    type = "dscalar",
    datatype = "float64"
  )
  dense_restored <- read_ngeo_cifti(
    cifti_output, checksum = TRUE
  )
  stopifnot(
    isTRUE(all.equal(
      ngeo_values(dense_restored),
      ngeo_values(dense_effect),
      tolerance = 1e-12
    )),
    identical(
      ngeo_base_elements(dense_restored)$element_id,
      ngeo_base_elements(dense_effect)$element_id
    ),
    identical(
      ngeo_layers(dense_restored)$layer_id,
      ngeo_layers(dense_effect)$layer_id
    )
  )
  format_roundtrips$cifti <- list(
    dimensions = dim(ngeo_values(dense_restored)),
    alignment_preserved = TRUE
  )
  unlink(cifti_output, force = TRUE)
}

if (all(vapply(
  c("gifti", "freesurferformats"),
  requireNamespace, logical(1), quietly = TRUE
))) {
  golden <- function(name) {
    system.file(
      "extdata", "golden", name,
      package = "neurogeo", mustWork = TRUE
    )
  }
  subject_surface <- read_ngeo_gifti(
    geometry = golden("tetra.surf.gii"),
    data = c(thickness = golden("tetra.shape.gii")),
    labels = c(atlas = golden("tetra.label.gii")),
    checksum = TRUE
  )
  gifti_output <- tempfile(fileext = ".surf.gii")
  gifti_manifest <- write_ngeo_gifti(
    subject_surface, gifti_output
  )
  surface_restored <- read_ngeo_gifti(
    geometry = gifti_manifest$geometry,
    data = gifti_manifest$data,
    labels = gifti_manifest$labels,
    measures = ngeo_measures(subject_surface),
    coordinate_roles = unname(
      gifti_manifest$coordinate_roles
    ),
    checksum = TRUE
  )
  stopifnot(
    identical(
      ngeo_spatial_base(surface_restored)$geometry$faces,
      ngeo_spatial_base(subject_surface)$geometry$faces
    ),
    isTRUE(all.equal(
      ngeo_values(surface_restored),
      ngeo_values(subject_surface),
      tolerance = 1e-6
    ))
  )
  format_roundtrips$gifti <- list(
    vertices = nrow(ngeo_values(surface_restored)),
    alignment_preserved = TRUE
  )
  unlink(c(
    unname(gifti_manifest$geometry),
    unname(gifti_manifest$data),
    unname(gifti_manifest$labels),
    gifti_manifest$sidecar
  ), force = TRUE)
}
format_roundtrips
```

两个摘要都应显示 `alignment_preserved = TRUE`。如果只比较文件大小，左右半球交换
或顶点重排很可能不会被发现；如果只比较数值集合，空间错位同样可能漏过。

因此，交付皮层结果前应根据内容作出检查选择：共享顶点图时比较坐标空间、有序顶点
和代表性数值；共享图谱转换时再比较映射哈希与覆盖；共享派生文件时附上 BIDS 名称
和对象清单。任何回环都不等于自动配准，输入影像之间的空间对应仍需在上游明确
建立并验证。
