---
title: "互操作与可审计交换"
output: rmarkdown::html_vignette
vignette: >
  %\VignetteIndexEntry{互操作与可审计交换}
  %\VignetteEngine{knitr::rmarkdown}
  %\VignetteEncoding{UTF-8}
---

```{r setup, include=FALSE}
knitr::opts_chunk$set(collapse = TRUE, comment = "#>")
library(neurogeo)
```

## 基础背景

互操作不仅要求双方能读取同一种文件，还要求双方对 element order、space、
measurement semantics 和完整性有相同解释。标准格式解决编码问题；validator、
metadata 和 hash 解决语义及身份问题。

这些交换接口不执行 registration、resampling、preprocessing 或 dataset
orchestration。

## BIDS derivative 名称

名称由经过验证且顺序确定的实体生成：

```{r}
entities <- list(sub = "01", space = "fsLR", desc = "effect")
name <- ngeo_bids_build_name(
  entities,
  suffix = "dscalar",
  extension = ".dscalar.nii"
)
name
ngeo_bids_parse_name(name)
```

## 稀疏 support map

support operator 适合使用 Matrix Market 保存，JSON sidecar 记录 domain、
语义与完整逻辑 hash。大矩阵可以分块，但分块不能改变逻辑对象。

```{r eval=FALSE}
bundle <- write_ngeo_support_bundle(
  support_map, "support-map.ngcs", chunk_size = 100000L
)
ngeo_validate_support_bundle(bundle$path)
restored <- read_ngeo_support_bundle(bundle$path)
```

## CIFTI 输出契约

写出前应验证 CIFTI 类型、datatype 和 axis semantics：

```{r eval=FALSE}
ngeo_validate_cifti_contract(x, "dscalar", datatype = "float64")
write_ngeo_cifti(
  x,
  "sub-01_desc-effect.dscalar.nii",
  type = "dscalar",
  datatype = "float64"
)
```

conformance fixtures 用于实现验证；实际分析对象仍通过格式专用 validator 和
`ngeo_validate()` 检查。
