---
title: "从 DK68 校准到全顶点迭代求解"
output: rmarkdown::html_vignette
vignette: >
  %\VignetteIndexEntry{从 DK68 校准到全顶点迭代求解}
  %\VignetteEngine{knitr::rmarkdown}
  %\VignetteEncoding{UTF-8}
---

```{r setup, include=FALSE}
knitr::opts_chunk$set(collapse=TRUE, comment="#>", message=FALSE,
                      warning=FALSE, fig.align="center")
library(neurogeo)
source(system.file("tutorial-code", "brain-case-study.R",
                   package="neurogeo", mustWork=TRUE))
dk <- ngeo_tutorial_dk_case_control(n_per_group=100)
vertex <- ngeo_tutorial_vertex_case_control(n_per_group=5)
model_data <- ngeo_parcellation(
  dk$regions,
  values=cbind(
    response=ngeo_values(dk$difference)[, 1L],
    HC_mean=dk$group_mean[, "HC"],
    log_support=log(dk$support_size)
  ),
  centroid=dk$centroids, support_size=dk$support_size,
  adjacency=dk$adjacency,
  measures=rbind(
    ngeo_measure(name="SCZ minus HC thickness", support_behavior="intensive", unit="mm"),
    ngeo_measure(name="HC mean thickness", support_behavior="intensive", unit="mm"),
    ngeo_measure(name="log parcel area", support_behavior="intensive", unit="1")
  ),
  coordinate_space=ngeo_spatial_base(dk$cohort)$coordinate_space
)
```

## 当 68 个脑区变成 64,984 个顶点

在 DK68 上拟合空间回归时，直接分解一个 68×68 矩阵并不困难。把同样的想法应用
到完整皮层网格后，矩阵会扩展到 64,984 个顶点；显式分解既慢又占内存。这时通常
改用迭代求解和随机近似，但近似结果是否可信，需要先在一个能算出精确答案的小问题
上校准。

下面两张图表示同一类患者组减对照组厚度差异：左图来自 200 名受试者的 DK68 数据，
右图来自 5+5 名受试者的全顶点样例。我们先在左图上比较精确与近似计算，再把已
检查过的数值设置带到右图。

```{r input-maps, fig.width=10, fig.height=4.8, fig.alt="脑区尺度与顶点尺度的患者组减对照组皮层厚度差异", fig.cap="左图来自 200 名受试者的 DK68 数据，右图来自每组 5 人的顶点尺度样本。"}
dk_limit <- max(abs(ngeo_values(model_data, "response")))
dk_response_map <- ngeo_cortical_map(
  dk$surface, values=model_data, layer="response",
  chart="flat", atlas="DK68", underlay=dk$underlay,
  overlay_alpha=0.82, palette="Blue-Red 3",
  limits=c(-dk_limit, dk_limit), na_color=NA_character_
)
plot(
  dk_response_map, main="DK68 response: SCZ - HC",
  boundary_color=adjustcolor("white", 0.55), boundary_lwd=0.25,
  outline_lwd=1.1
)
vertex_limit <- max(abs(ngeo_values(vertex$difference)))
vertex_response_map <- ngeo_cortical_map(
  vertex$difference, chart="flat", atlas="DK68",
  underlay=vertex$underlay, overlay_alpha=0.82,
  palette="Blue-Red 3", limits=c(-vertex_limit, vertex_limit),
  na_color=NA_character_
)
plot(
  vertex_response_map, main="Vertex response: SCZ - HC",
  boundary_color=adjustcolor("white", 0.55), boundary_lwd=0.25,
  outline_lwd=1.1
)
```

## 先决定什么叫“算完了”

迭代算法不会自动知道答案是否足够准确。我们把相对残差容许值设为 `1e-6`，最多
迭代 1000 次；随机对数行列式还需要规定展开阶数、探针数量和随机种子。把这些值
集中写入控制对象，后面每个结果才能说明自己采用了同一套停止规则。

```{r control}
w <- ngeo_spatial_weights(
  model_data, method="region_contiguity", style="W"
)
control <- ngeo_solver_control(
  tolerance=1e-6, max_iterations=1000,
  trace_order=24, trace_probes=80,
  seed=3401, workers=1, exact_threshold=100
)
```

## 在 DK68 上对照精确答案

空间滞后模型用健康对照平均厚度和分区面积解释组间差异，并通过 DK 邻接描述
相邻区域的依赖。由于这里只有 68 个区域，我们可以精确计算对数行列式，同时仍用
迭代方法解线性系统。先查看估计的空间参数，再检查求解器是否收敛以及最终残差。

```{r exact-fit}
exact_fit <- ngeo_spatial_regression_iterative(
  model_data, response="response",
  predictors=c("HC_mean", "log_support"),
  spatial_weights=w, model="sar", control=control, logdet="exact"
)
exact_fit$spatial_parameter
exact_fit$solve[c("converged", "iterations", "relative_residual")]
```

```{r approximate-logdet}
approximate_logdet <- ngeo_logdet_approx(
  w, parameter=exact_fit$spatial_parameter,
  control=ngeo_solver_control(
    trace_order=30, trace_probes=120, exact_threshold=10,
    seed=3402, workers=1
  ),
  exact=FALSE
)
c(exact=exact_fit$log_determinant$estimate,
  approximate=approximate_logdet$estimate)
```

两种对数行列式应该足够接近，差异则量化了随机近似带来的数值误差。如果差异大到
会改变模型结论，应增加展开阶数或探针数，并在结果中保留近似误差。

## 用脑图检查模型漏掉了什么

一个很小的线性残差不代表空间模型合理。把拟合值和统计残差画回皮层，可以立即看出
模型是否只复现了大尺度梯度，或是否在某些相邻区域留下成片的结构。后者通常提示
协变量、空间权重或模型形式还需要调整。

```{r fit-maps, fig.width=10, fig.height=4.8, fig.alt="DK68 平坦化皮层上的空间滞后模型拟合值与残差", fig.cap="左图显示模型解释的组间效应，右图显示尚未解释的空间结构。"}
region_id <- ngeo_base_elements(model_data)$region_id
fitted_values <- setNames(exact_fit$fitted, region_id)
fitted_limit <- max(abs(fitted_values))
fitted_map <- ngeo_cortical_map(
  dk$surface, values=fitted_values, chart="flat", atlas="DK68",
  underlay=dk$underlay, overlay_alpha=0.82,
  palette="Blue-Red 3", limits=c(-fitted_limit, fitted_limit),
  na_color=NA_character_
)
plot(
  fitted_map, main="Iterative SAR fitted effect",
  boundary_color=adjustcolor("white", 0.55), boundary_lwd=0.25,
  outline_lwd=1.1
)
residual_values <- setNames(exact_fit$residuals, region_id)
residual_limit <- max(abs(residual_values))
residual_map <- ngeo_cortical_map(
  dk$surface, values=residual_values, chart="flat", atlas="DK68",
  underlay=dk$underlay, overlay_alpha=0.82,
  palette="Blue-Red 3", limits=c(-residual_limit, residual_limit),
  na_color=NA_character_
)
plot(
  residual_map, main="Iterative SAR residual",
  boundary_color=adjustcolor("white", 0.55), boundary_lwd=0.25,
  outline_lwd=1.1
)
```

左图应保留原始效应的主要空间梯度；右图若仍出现成片的同号区域，说明当前协变量与
空间滞后项尚未充分解释邻区依赖，即使求解器已经达到很小的数值残差。

## 把同样的停止规则带到全顶点网格

到了 64,984 个顶点，我们不再构造稠密距离或精度矩阵。皮层网格邻接本身就是稀疏
矩阵，因此只需提供“给定一个向量，怎样计算 \((I-\rho W)x\)”这一操作。下面固定
\(\rho=0.35\)，用 BiCGSTAB 求解，并保留每个顶点的原始顺序。

```{r vertex-solve}
vertex_w <- ngeo_spatial_weights(
  vertex$difference, method="mesh_contiguity", style="W"
)
rho <- 0.35
b <- as.numeric(ngeo_values(vertex$difference)[, 1L])
operator <- function(value) {
  value - rho * as.numeric(vertex_w$matrix %*% value)
}
vertex_solution <- ngeo_iterative_solve(
  operator, b, method="bicgstab",
  control=ngeo_solver_control(
    tolerance=1e-6, max_iterations=500,
    seed=3403, exact_threshold=100
  ),
  n=length(b)
)
vertex_solution[c("converged", "iterations", "relative_residual")]
```

```{r vertex-solution-map, fig.width=9.5, fig.height=4.8, fig.alt="完整 Conte69 顶点表面上的稀疏迭代解", fig.cap="迭代结果按原顶点顺序绘制，DK68 边界仅用于定位；细粒度变化应继续可见。"}
solution_limit <- max(abs(vertex_solution$solution))
solution_map <- ngeo_cortical_map(
  vertex$difference, values=vertex_solution$solution,
  chart="flat", atlas="DK68", underlay=vertex$underlay,
  overlay_alpha=0.82, palette="Blue-Red 3",
  limits=c(-solution_limit, solution_limit), na_color=NA_character_
)
plot(
  solution_map, main="Vertex sparse solve",
  boundary_color=adjustcolor("white", 0.55), boundary_lwd=0.25,
  outline_lwd=1.1
)
```

最后一张图应该仍然保持细致的顶点内变化。若只剩 68 块常数色，说明中途发生了意外
聚合或降采样。报告这类分析时，除了模型系数，还应给出是否收敛、迭代次数、相对残差、
随机近似设置、种子，
以及对应的网格和分区标识。这样读者才能区分模型不确定性与纯粹的数值误差。
