---
title: "有界迭代空间模型：DK68 校准与 vertex 执行"
output: rmarkdown::html_vignette
vignette: >
  %\VignetteIndexEntry{有界迭代空间模型：DK68 校准与 vertex 执行}
  %\VignetteEngine{knitr::rmarkdown}
  %\VignetteEncoding{UTF-8}
---

```{r setup, include=FALSE}
knitr::opts_chunk$set(collapse=TRUE, comment="#>", message=FALSE,
                      warning=FALSE, fig.align="center")
library(neurogeo)
source(system.file("tutorial-code", "brain-case-study.R",
                   package="neurogeo", mustWork=TRUE))
dk <- ngeo_tutorial_dk_case_control(n_per_group=100)
vertex <- ngeo_tutorial_vertex_case_control(n_per_group=5)
model_data <- ngeo_parcellation(
  dk$regions,
  values=cbind(
    response=ngeo_values(dk$difference)[, 1L],
    HC_mean=dk$group_mean[, "HC"],
    log_support=log(dk$support_size)
  ),
  centroid=dk$centroids, support_size=dk$support_size,
  adjacency=dk$adjacency,
  measures=rbind(
    ngeo_measure(name="SCZ minus HC thickness", support_behavior="intensive", unit="mm"),
    ngeo_measure(name="HC mean thickness", support_behavior="intensive", unit="mm"),
    ngeo_measure(name="log parcel area", support_behavior="intensive", unit="1")
  ),
  coordinate_space=ngeo_spatial_base(dk$cohort)$coordinate_space
)
```

## 为什么先在 DK68 校准

大 surface 上的 exact factorization 可能不可承受；iterative solver 与 stochastic
log-determinant 会引入 tolerance、trace order 和 Monte Carlo error。先在 68 个
真实 DK parcels 上比较 exact 与 approximate，再把已经校准的控制参数带到
64,984-vertex Conte69 数据。输入始终是同一个 SCZ--HC cortical effect。

```{r input-maps, fig.width=10, fig.height=4.8, fig.alt="DK68 and vertex-level SCZ minus HC thickness effects on flat cortex", fig.cap="左图是 200 名受试者的 DK68 contrast；右图是 5+5 vertex sample 的同一模拟 effect。"}
ngeo_tutorial_plot_flat(
  model_data, layer="response", title="DK68 response: SCZ - HC",
  diverging=TRUE
)
ngeo_tutorial_plot_flat(
  vertex$difference, title="Vertex response: SCZ - HC",
  atlas="DK68", diverging=TRUE
)
```

## 固定并记录 solver control

```{r control}
w <- ngeo_spatial_weights(
  model_data, method="region_contiguity", style="W"
)
control <- ngeo_solver_control(
  tolerance=1e-6, max_iterations=1000,
  trace_order=24, trace_probes=80,
  seed=3401, workers=1, exact_threshold=100
)
```

## DK68：exact-small calibration

```{r exact-fit}
exact_fit <- ngeo_spatial_regression_iterative(
  model_data, response="response",
  predictors=c("HC_mean", "log_support"),
  spatial_weights=w, model="sar", control=control, logdet="exact"
)
exact_fit$spatial_parameter
exact_fit$solve[c("converged", "iterations", "relative_residual")]
```

```{r approximate-logdet}
approximate_logdet <- ngeo_logdet_approx(
  w, parameter=exact_fit$spatial_parameter,
  control=ngeo_solver_control(
    trace_order=30, trace_probes=120, exact_threshold=10,
    seed=3402, workers=1
  ),
  exact=FALSE
)
c(exact=exact_fit$log_determinant$estimate,
  approximate=approximate_logdet$estimate)
```

## fitted 与 residual 必须回到 cortex

```{r fit-maps, fig.width=10, fig.height=4.8, fig.alt="Iterative SAR fitted effect and residual on DK68 flat cortex", fig.cap="solver 收敛并不保证 spatial model 合理；fitted 与 residual brain maps 是必要诊断。"}
ngeo_tutorial_plot_flat(
  model_data, values=exact_fit$fitted,
  title="Iterative SAR fitted effect", diverging=TRUE
)
ngeo_tutorial_plot_flat(
  model_data, values=exact_fit$residuals,
  title="Iterative SAR residual", diverging=TRUE
)
```

## vertex level：只在 sparse operator 上执行

对完整 64,984 vertices，不构造 dense distance 或 dense precision matrix。下面用
mesh adjacency 和一个固定 `rho` 解 `(I-rho W)x=b`，演示真正的 vertex-scale
iterative primitive；输入、解和残差都保持 vertex order。

```{r vertex-solve}
vertex_w <- ngeo_spatial_weights(
  vertex$difference, method="mesh_contiguity", style="W"
)
rho <- 0.35
b <- as.numeric(ngeo_values(vertex$difference)[, 1L])
operator <- function(value) {
  value - rho * as.numeric(vertex_w$matrix %*% value)
}
vertex_solution <- ngeo_iterative_solve(
  operator, b, method="bicgstab",
  control=ngeo_solver_control(
    tolerance=1e-6, max_iterations=500,
    seed=3403, exact_threshold=100
  ),
  n=length(b)
)
vertex_solution[c("converged", "iterations", "relative_residual")]
```

```{r vertex-solution-map, fig.width=9.5, fig.height=4.8, fig.alt="Sparse iterative solution on the full Conte69 vertex surface", fig.cap="vertex solver 的输出仍以原始 flat chart 和 DK boundary 显示；没有静默降采样。"}
ngeo_tutorial_plot_flat(
  vertex$difference, values=vertex_solution$solution,
  atlas="DK68", title="Vertex sparse solve", diverging=TRUE
)
```

报告结果时至少保留 convergence、iteration count、relative residual、trace order、
probe count、seed、base hash 与 atlas/mesh identity。数值近似是科学 provenance，
不能只写成“模型已运行”。
