---
title: "有界迭代空间模型"
output: rmarkdown::html_vignette
vignette: >
  %\VignetteIndexEntry{有界迭代空间模型}
  %\VignetteEngine{knitr::rmarkdown}
  %\VignetteEncoding{UTF-8}
---

```{r setup, include=FALSE}
knitr::opts_chunk$set(collapse = TRUE, comment = "#>")
library(neurogeo)
```

## 基础背景

大 spatial domain 上的 exact matrix factorization 可能不可承受。iterative
solver 和 stochastic log-determinant approximation 可以降低内存与计算量，
但会引入 convergence tolerance、series truncation 和 Monte Carlo error。
这些数值选择属于科学结果，不能隐藏在内部默认值中。

## Solver control

```{r}
coordinates <- as.matrix(expand.grid(x = 0:4, y = 0:4))
data <- ngeo_points(
  coordinates,
  values = cbind(
    response = 2 + coordinates[,1] - 0.5 * coordinates[,2],
    x = coordinates[,1], y = coordinates[,2]
  )
)
weights <- ngeo_weights(
  data, method = "distance_band", threshold = 1.01, style = "W"
)
control <- ngeo_solver_control(
  tolerance = 1e-7,
  max_iterations = 1000,
  trace_order = 20,
  trace_probes = 60,
  seed = 3401,
  workers = 1,
  exact_threshold = 100
)
```

## 小问题校准

```{r}
sar <- ngeo_spatial_regression_iterative(
  data, response = "response", predictors = c("x", "y"),
  weights = weights, model = "sar",
  control = control, logdet = "exact"
)
sar$solve$relative_residual
```

小 domain 的 exact result 是 approximation calibration reference。

## Approximate execution

```{r}
ngeo_logdet_approx(
  weights, parameter = 0.2,
  control = ngeo_solver_control(
    trace_order = 30, trace_probes = 100,
    exact_threshold = 10, seed = 3402
  ),
  exact = FALSE
)
```

报告结果时应包括 residual、iteration count、trace order、probe count 和 seed。
CAR 还要求 symmetric weights 与明确 precision。
