---
title: "多图层空间耦合：200 名受试者的 thickness--myelin 分析"
output: rmarkdown::html_vignette
vignette: >
  %\VignetteIndexEntry{多图层空间耦合：200 名受试者的 thickness--myelin 分析}
  %\VignetteEngine{knitr::rmarkdown}
  %\VignetteEncoding{UTF-8}
---

```{r setup, include=FALSE}
knitr::opts_chunk$set(collapse=TRUE, comment="#>", message=FALSE,
                      warning=FALSE, fig.align="center")
library(neurogeo)
source(system.file("tutorial-code", "brain-case-study.R",
                   package="neurogeo", mustWork=TRUE))
dk <- ngeo_tutorial_dk_case_control(n_per_group=100)
multi <- ngeo_tutorial_dk_multilayer(dk)
x <- multi$object
```

## 科学问题与数据形状

每名 HC/SCZ subject 都有两张严格对齐到真实 DK68 support 的脑图：cortical
thickness 与模拟 myelin proxy。我们要为每名受试者生成 coupling endpoints，再在
下一步进行 subject-level group inference；68 个 parcels 从来不是独立样本。

```{r contract}
dim(ngeo_values(x))
table(ngeo_layers(x)$group, ngeo_layers(x)$feature)
index <- ngeo_validate_layers(
  x, unit="subject_id", layer="feature",
  required_layers=c("thickness", "myelin"), complete="error"
)
index$availability[1:8, ]
```

68×400 的 values block 对应 200 subjects × 2 modalities。`layers` 恢复
`subject_id × feature`，不会把数据塞进另一个隐藏 tensor。

```{r modality-maps, fig.width=10, fig.height=4.8, fig.alt="Thickness and myelin SCZ minus HC effects on DK68 flat cortex", fig.cap="在计算一个全脑 coupling number 前，先检查两种 modality 的空间分布。"}
ngeo_tutorial_plot_flat(
  dk$difference, title="Thickness: SCZ - HC", diverging=TRUE
)
ngeo_tutorial_plot_flat(
  multi$myelin_difference, title="Myelin proxy: SCZ - HC", diverging=TRUE
)
```

## 用与组别无关的 DK graph 固定尺度

```{r basis}
w_binary <- ngeo_spatial_weights(
  x, method="region_contiguity", style="B"
)
basis <- ngeo_spatial_basis(
  x, w_binary, support="identity", n_modes=30,
  components="separate"
)
basis$diagnostics
```

basis 只读取 atlas topology 和 support，不读取 diagnosis 或 effect。左右半球是两个
connected components；rank band 因此是 component-local graph scale，不自动等于
毫米波长。

## 同位置与频谱耦合

```{r coupling}
features <- ngeo_layer_coupling(
  x, index,
  pairs=data.frame(x="thickness", y="myelin"),
  basis=basis,
  bands=list(low_rank=1:6, middle_rank=7:14, high_rank=15:25),
  estimands=c("same_location", "spectral_coupling", "band_energy")
)
dim(features$values)
features$endpoints[, c("estimand", "layer_x", "layer_y", "component", "band")]
```

`spectral_coupling` 必须和 `band_energy_x`、`band_energy_y`、
`spectral_cross_energy` 一起读。某个 band 能量不足时，标准化 coupling 可以是
`NA`；这不是可以静默删除 subject 的理由。

## coupling 差异发生在 cortex 的哪里

全局 endpoint 不能告诉我们由哪些 parcels 驱动。下面用每名 subject 的
standardized thickness×myelin product 形成一个描述性 regional contribution，
再比较 SCZ 与 HC；它是诊断图，不替代上面的预声明 endpoint。

```{r contribution}
layer_table <- ngeo_layers(x)
thickness <- ngeo_values(x)[, layer_table$feature == "thickness", drop=FALSE]
myelin <- ngeo_values(x)[, layer_table$feature == "myelin", drop=FALSE]
standardize_columns <- function(z) {
  apply(z, 2L, function(column) as.numeric(scale(column)))
}
contribution <- standardize_columns(thickness) * standardize_columns(myelin)
group <- dk$design$group
contribution_difference <-
  rowMeans(contribution[, group == "SCZ", drop=FALSE]) -
  rowMeans(contribution[, group == "HC", drop=FALSE])
```

```{r contribution-map, fig.width=9.5, fig.height=4.8, fig.alt="SCZ minus HC local thickness-myelin coupling contribution on DK68 flat cortex", fig.cap="该脑图用于定位全脑 coupling endpoint 的可能驱动区，不提供 parcel-wise p values。"}
ngeo_tutorial_plot_flat(
  dk$difference, values=contribution_difference,
  title="Local coupling contribution: SCZ - HC", diverging=TRUE
)
```

## 方向性不是可忽略的标签

```{r directional}
w_row <- ngeo_spatial_weights(
  x, method="region_contiguity", style="W"
)
directional <- ngeo_layer_coupling(
  x, index, spatial_weights=w_row,
  pairs=data.frame(x="thickness", y="myelin"),
  estimands=c("directional_lag", "classic_cross_moran"),
  lag_direction="both"
)
directional$endpoints[, c(
  "estimand", "direction", "standardization", "weights_normalization"
)]
```

`x_to_y` 与 `y_to_x` 不会被平均。这里仅生成 200 行 subject endpoints；真正的
SCZ--HC 推断必须移动完整 subject record，并把 age、sex、site 作为 design-level
covariates，而不能 permutation parcels。
