---
title: "多图层空间耦合"
output: rmarkdown::html_vignette
vignette: >
  %\VignetteIndexEntry{多图层空间耦合}
  %\VignetteEngine{knitr::rmarkdown}
  %\VignetteEncoding{UTF-8}
---

```{r setup, include=FALSE}
knitr::opts_chunk$set(collapse = TRUE, comment = "#>")
```

## 问题与边界

4.6 比较同一受试者的两种脑图层，但不把 vertex 当成独立受试者，也不做
vertex-wise GLM。输出仍是一个受试者 × endpoint 的小矩阵，供 4.7 的组间推断使用。

```{r construct}
library(neurogeo)

n <- 8L
subject <- rep(c("sub-01", "sub-02"), each = 2L)
layer <- rep(c("thickness", "myelin"), 2L)
base <- sin((1:n) / 2)
x <- ngeo_points(
  cbind(x = 1:n, y = 0),
  values = cbind(base, 0.7 * base + cos(1:n),
                 1.2 * base, -0.4 * base + cos((1:n) / 2)),
  maps = data.frame(
    map_id = paste0("map-", 1:4),
    name = paste(subject, layer, sep = "_"),
    subject_id = subject,
    feature = layer
  ),
  measures = rbind(
    ngeo_measure(spatial_semantics = "intensive", units = "a.u."),
    ngeo_measure(spatial_semantics = "intensive", units = "a.u."),
    ngeo_measure(spatial_semantics = "intensive", units = "a.u."),
    ngeo_measure(spatial_semantics = "intensive", units = "a.u.")
  )
)
index <- ngeo_validate_layers(x, complete = "error")
weights <- ngeo_weights(
  x, method = "distance_band", threshold = 1.01, style = "B"
)
basis <- ngeo_spatial_basis(
  x, weights, support = "identity", n_modes = 7L
)
```

## 同位置与频谱耦合

```{r coupling}
features <- ngeo_layer_coupling(
  x,
  index,
  pairs = data.frame(x = "thickness", y = "myelin"),
  basis = basis,
  bands = list(low = 1:3, high = 4:7),
  estimands = c("same_location", "spectral_coupling")
)
features
features$endpoints[, c(
  "estimand", "layer_x", "layer_y", "component", "band", "units"
)]
features$values
```

`spectral_coupling` 不能脱离 `band_energy_x`、`band_energy_y` 与
`spectral_cross_energy` 单独解释。如果某层在某频带的能量低于预声明阈值，标准化
coupling 为 `NA`，但能量和 cross-energy 仍保留。

## 方向不是可忽略的标签

```{r directional}
directional <- ngeo_layer_coupling(
  x,
  index,
  weights = ngeo_weights(
    x, method = "distance_band", threshold = 1.01, style = "W"
  ),
  estimands = c("directional_lag", "classic_cross_moran"),
  lag_direction = "both"
)
directional$endpoints[, c(
  "estimand", "direction", "standardization", "weights_normalization"
)]
```

`directional_lag` 是 support 加权的 lag correlation；
`classic_cross_moran` 是与经典实现对齐的兼容统计量。二者公式不同，
`x_to_y` 与 `y_to_x` 也不会被平均。

## 推断单位与 non-claim

这里的每一行仍是完整受试者。4.6 只生成 endpoint，不产生组间人口推断。
单一 reference map 可使用显式 spatial-null transformation group，但结果会强制记录
`population_inference = FALSE`。组间协变量调整与完整受试者置换由 4.7 完成。
