---
title: "一名受试者的两张脑图怎样形成耦合指标"
output: rmarkdown::html_vignette
vignette: >
  %\VignetteIndexEntry{一名受试者的两张脑图怎样形成耦合指标}
  %\VignetteEngine{knitr::rmarkdown}
  %\VignetteEncoding{UTF-8}
---

```{r setup, include=FALSE}
knitr::opts_chunk$set(collapse=TRUE, comment="#>", message=FALSE,
                      warning=FALSE, fig.align="center")
library(neurogeo)
source(system.file("tutorial-code", "brain-case-study.R",
                   package="neurogeo", mustWork=TRUE))
dk <- ngeo_tutorial_dk_case_control(n_per_group=100)
multi <- ngeo_tutorial_dk_multilayer(dk)
x <- multi$object
```

## 从“看起来相似”变成每人一个可比较的数值

每名健康对照或患者都有两张对齐到 DK68 的脑图：皮层厚度和模拟髓鞘指标。
如果两张图在额叶同时偏高、在枕叶同时偏低，我们会说它们在空间上有耦合。但要在
两组之间比较，需要先为每名受试者计算同样的耦合指标；组平均图只提供空间背景。

第一步是确认 200 名受试者都各有两张图，并且两张图的第 *i* 行指向同一个脑区。

```{r contract}
dim(ngeo_values(x))
table(ngeo_layers(x)$group, ngeo_layers(x)$feature)
index <- ngeo_validate_layers(
  x, unit="subject_id", layer="feature",
  required_layers=c("thickness", "myelin"), complete="error"
)
index$availability[1:8, ]
```

结果应为 68×400：68 个脑区，200 名受试者各两列。配对索引把每一列还原成
“哪名受试者、哪种指标”，以后即使改变列顺序也不会把不同人的脑图配在一起。

## 先看看两种指标的组间差异分布

下面两张图帮助我们观察厚度和髓鞘差异各自分布在哪里，并为
后面的多尺度分析建立直觉：大块平滑变化和相邻区域间的快速变化可能反映不同的
空间过程。

```{r modality-maps, fig.width=10, fig.height=4.8, fig.alt="DK68 图谱上的皮层厚度与髓鞘指标组间差异", fig.cap="两张图分别显示患者组减去健康对照组的厚度与髓鞘指标差异。"}
thickness_limit <- max(abs(ngeo_values(dk$difference)))
thickness_map <- ngeo_cortical_map(
  dk$surface, values=dk$difference, chart="flat", atlas="DK68",
  underlay=dk$underlay, overlay_alpha=0.82,
  palette="Blue-Red 3", limits=c(-thickness_limit, thickness_limit),
  na_color=NA_character_
)
plot(
  thickness_map, main="Thickness: SCZ - HC",
  boundary_color=adjustcolor("white", 0.55), boundary_lwd=0.25,
  outline_lwd=1.1
)
myelin_limit <- max(abs(ngeo_values(multi$myelin_difference)))
myelin_map <- ngeo_cortical_map(
  dk$surface, values=multi$myelin_difference,
  chart="flat", atlas="DK68", underlay=dk$underlay,
  overlay_alpha=0.82, palette="Blue-Red 3",
  limits=c(-myelin_limit, myelin_limit), na_color=NA_character_
)
plot(
  myelin_map, main="Myelin proxy: SCZ - HC",
  boundary_color=adjustcolor("white", 0.55), boundary_lwd=0.25,
  outline_lwd=1.1
)
```

如果两张图在相同脑区呈现相似的颜色变化，可能产生较强的同位置耦合；若相似性只在
较大空间范围内出现，则更可能体现在低阶空间模态中。

## 用皮层邻接把“大尺度”和“小尺度”分开

DK 分区的邻接图可以分解出一组从平滑到起伏的空间模态。前几个模态描述跨越较大
皮层范围的变化，后面的模态描述更局部的变化。这个基底只由分区边界决定，在计算时
不读取组别或脑图数值，避免让我们想检验的组间差异反过来定义分析尺度。

```{r basis}
w_binary <- ngeo_spatial_weights(
  x, method="region_contiguity", style="B"
)
basis <- ngeo_spatial_basis(
  x, w_binary, support="identity", n_modes=30,
  components="separate"
)
basis$diagnostics
```

左右半球在 DK 邻接图中是两个独立部分，所以模态序号是在每个连通部分内定义的。
这里的低、中、高频带表示图模态的相对顺序，并不自动对应某个固定的毫米波长。

## 为每名受试者计算三种互补的耦合描述

同位置相关比较两种指标在相同脑区是否一起变化；频谱耦合比较它们在某个空间尺度
上的变化方向是否一致；频带能量则记录每种指标在该尺度上有多少变异。三者回答的
问题不同，但都为每名受试者产生一行结果，随后可以进入标准的组间模型。

```{r coupling}
features <- ngeo_layer_coupling(
  x, index,
  pairs=data.frame(x="thickness", y="myelin"),
  basis=basis,
  bands=list(low_rank=1:6, middle_rank=7:14, high_rank=15:25),
  estimands=c("same_location", "spectral_coupling", "band_energy")
)
dim(features$values)
features$endpoints[, c("estimand", "layer_x", "layer_y", "component", "band")]
```

如果某名受试者在某个频带几乎没有信号，标准化耦合可能无法定义。此时应回到该人的
频带能量判断原因，并在组间分析前说明缺失规则；随意剔除这些受试者会改变分析样本。

## 哪些脑区可能推动了全脑耦合差异？

全脑耦合把 68 个脑区概括成少数数值，代价是失去位置。为了帮助解释，我们把每名
受试者的两张图分别标准化，再计算同一区域的乘积，最后比较患者与健康对照的平均贡献。
这张图用于定位可能的驱动区域；它没有为 68 个脑区分别做显著性检验。

```{r contribution}
layer_table <- ngeo_layers(x)
thickness <- ngeo_values(x)[, layer_table$feature == "thickness", drop=FALSE]
myelin <- ngeo_values(x)[, layer_table$feature == "myelin", drop=FALSE]
standardize_columns <- function(z) {
  apply(z, 2L, function(column) as.numeric(scale(column)))
}
contribution <- standardize_columns(thickness) * standardize_columns(myelin)
group <- dk$design$group
contribution_difference <-
  rowMeans(contribution[, group == "SCZ", drop=FALSE]) -
  rowMeans(contribution[, group == "HC", drop=FALSE])
```

```{r contribution-map, fig.width=9.5, fig.height=4.8, fig.alt="DK68 图谱上局部厚度—髓鞘耦合贡献的组间差异", fig.cap="颜色显示哪些脑区可能推动全脑耦合差异；本图未对 68 个脑区分别进行显著性检验。"}
contribution_values <- setNames(
  contribution_difference, ngeo_base_elements(dk$difference)$region_id
)
contribution_limit <- max(abs(contribution_values))
contribution_map <- ngeo_cortical_map(
  dk$surface, values=contribution_values,
  chart="flat", atlas="DK68", underlay=dk$underlay,
  overlay_alpha=0.82, palette="Blue-Red 3",
  limits=c(-contribution_limit, contribution_limit),
  na_color=NA_character_
)
plot(
  contribution_map, main="Local coupling contribution: SCZ - HC",
  boundary_color=adjustcolor("white", 0.55), boundary_lwd=0.25,
  outline_lwd=1.1
)
```

颜色绝对值较大的区域对全脑耦合差异贡献更多，正负号表示两组贡献差异的方向。它适合
帮助定位后续假设。单个脑区的可靠组间效应需要另行建立并校正局部检验。

## 邻区影响还带有方向

如果问题改成“厚度较高的区域是否邻近髓鞘较高的区域”，就需要对其中一张图做
空间滞后。从厚度指向髓鞘，与从髓鞘指向厚度使用不同计算，输出会分别保留两个方向。

```{r directional}
w_row <- ngeo_spatial_weights(
  x, method="region_contiguity", style="W"
)
directional <- ngeo_layer_coupling(
  x, index, spatial_weights=w_row,
  pairs=data.frame(x="thickness", y="myelin"),
  estimands=c("directional_lag", "classic_cross_moran"),
  lag_direction="both"
)
directional$endpoints[, c(
  "estimand", "direction", "standardization", "weights_normalization"
)]
```

输出保留两个方向及其标准化方式。到这里我们只完成了“每人得到相同的一组耦合
特征”。下一步比较患者与健康对照时，应移动完整受试者记录，并在模型中处理年龄、
性别和采集中心；脑区仍然是同一人的重复空间测量，不参与组标签置换。
