---
title: "空间模型不确定性：DK68 case-control effect 的方差分解"
output: rmarkdown::html_vignette
vignette: >
  %\VignetteIndexEntry{空间模型不确定性：DK68 case-control effect 的方差分解}
  %\VignetteEngine{knitr::rmarkdown}
  %\VignetteEncoding{UTF-8}
---

```{r setup, include=FALSE}
knitr::opts_chunk$set(collapse=TRUE, comment="#>", message=FALSE,
                      warning=FALSE, fig.align="center")
library(neurogeo)
source(system.file("tutorial-code", "brain-case-study.R",
                   package="neurogeo", mustWork=TRUE))
dk <- ngeo_tutorial_dk_case_control(n_per_group=100)
values <- ngeo_values(dk$cohort)
group <- dk$design$group
effect <- ngeo_values(dk$difference)[, 1L]
effect_se <- sqrt(
  apply(values[, group == "SCZ", drop=FALSE], 1L, stats::var) / 100 +
  apply(values[, group == "HC", drop=FALSE], 1L, stats::var) / 100
)
model_data <- ngeo_parcellation(
  dk$regions,
  values=cbind(effect=effect, standard_error=effect_se),
  centroid=dk$centroids, support_size=dk$support_size,
  adjacency=dk$adjacency,
  measures=rbind(
    ngeo_measure(name="SCZ minus HC thickness", support_behavior="intensive", unit="mm"),
    ngeo_measure(name="standard error", support_behavior="intensive", unit="mm")
  ),
  coordinate_space=ngeo_spatial_base(dk$cohort)$coordinate_space
)
```

## 不确定性先是一张 brain map

空间预测的不确定性至少可能包含 subject sampling/measurement error、residual
process variance、covariance-parameter uncertainty 与 support sensitivity。这里的
measurement variance 不是凭空给每个点设为 0.01，而是从 100 名 HC 与 100 名 SCZ
的 regional thickness 计算 case-control standard error。

```{r input-maps, fig.width=10, fig.height=4.8, fig.alt="DK68 case-control effect and its standard error on flat cortex", fig.cap="同一个 effect 在不同 cortical regions 具有不同 sampling uncertainty。"}
ngeo_tutorial_plot_flat(
  model_data, layer="effect", title="SCZ - HC thickness effect",
  diverging=TRUE
)
ngeo_tutorial_plot_flat(
  model_data, layer="standard_error", title="Case-control standard error",
  palette="Inferno"
)
```

## 把 covariance 绑定到 exact ordered DK base

```{r covariance}
measurement <- ngeo_support_covariance(
  model_data, variance=effect_se^2
)
measurement
```

对象保存 base hash 与 region order，所以 covariance 不可能在左右半球或 parcel
重排后被静默复用。

## Variogram parameter uncertainty

```{r variogram-uncertainty}
variogram <- ngeo_variogram_uncertainty(
  model_data, "effect", measurement,
  breaks=8, model="exponential",
  nsim=30, seed=2701, workers=1
)
variogram$fit$parameters
variogram$parameter_interval
```

区间来自 measurement-error draws 下的重复 variogram 拟合；它不是把 empirical
variogram bin 当成独立样本得到的置信区间。

## Kriging variance components

下面在全部 DK regions 上做 leave-location-style spatial prediction。示例用于展示
variance contract，并不主张 DK contrast 必须被 kriging 平滑。

```{r kriging}
prediction <- ngeo_kriging_uncertainty(
  model_data, "effect", variogram$fit,
  targets=1:68, neighbors=20,
  value_covariance=measurement,
  variogram_uncertainty=variogram
)
prediction[1:6, c(
  "prediction", "process_variance", "measurement_variance",
  "parameter_variance", "total_variance", "lower", "upper"
)]
```

```{r uncertainty-maps, fig.width=10, fig.height=4.8, fig.alt="Kriging prediction and total standard error on DK68 flat cortex", fig.cap="prediction map 必须与 total uncertainty map 同时报告。"}
ngeo_tutorial_plot_flat(
  model_data, values=prediction$prediction,
  title="Spatial prediction of case-control effect", diverging=TRUE
)
ngeo_tutorial_plot_flat(
  model_data, values=prediction$total_standard_error,
  title="Total prediction standard error", palette="Inferno"
)
```

## 哪些 regions 的区间跨过零

```{r interval-map}
interval_status <- ifelse(
  prediction$upper < 0, -1,
  ifelse(prediction$lower > 0, 1, 0)
)
```

```{r interval-brain, fig.width=9.5, fig.height=4.8, fig.alt="DK regions whose uncertainty intervals are negative, cross zero, or positive", fig.cap="-1 表示 interval entirely below zero，0 表示跨零，1 表示 entirely above zero。它是 model-based interval classification，不是多重比较校正后的显著性图。"}
ngeo_tutorial_plot_flat(
  model_data, values=interval_status,
  title="Interval sign classification", diverging=TRUE,
  limits=c(-1, 1)
)
```

GWR 的 alternative-bandwidth range 只能叫 sensitivity range，不能叫 confidence
interval。若再比较 DK、Schaefer100/200/300，within-support 与 between-support
variation 也必须分开记录；把它们直接加进一个“总 SE”需要明确的随机-support
模型，而不是视觉上挑一个最好看的 atlas。
