---
title: "一张空间预测图到底有多不确定？"
output: rmarkdown::html_vignette
vignette: >
  %\VignetteIndexEntry{一张空间预测图到底有多不确定？}
  %\VignetteEngine{knitr::rmarkdown}
  %\VignetteEncoding{UTF-8}
---

```{r setup, include=FALSE}
knitr::opts_chunk$set(collapse=TRUE, comment="#>", message=FALSE,
                      warning=FALSE, fig.align="center")
library(neurogeo)
source(system.file("tutorial-code", "brain-case-study.R",
                   package="neurogeo", mustWork=TRUE))
dk <- ngeo_tutorial_dk_case_control(n_per_group=100)
values <- ngeo_values(dk$cohort)
group <- dk$design$group
effect <- ngeo_values(dk$difference)[, 1L]
effect_se <- sqrt(
  apply(values[, group == "SCZ", drop=FALSE], 1L, stats::var) / 100 +
  apply(values[, group == "HC", drop=FALSE], 1L, stats::var) / 100
)
model_data <- ngeo_parcellation(
  dk$regions,
  values=cbind(effect=effect, standard_error=effect_se),
  centroid=dk$centroids, support_size=dk$support_size,
  adjacency=dk$adjacency,
  measures=rbind(
    ngeo_measure(name="SCZ minus HC thickness", support_behavior="intensive", unit="mm"),
    ngeo_measure(name="standard error", support_behavior="intensive", unit="mm")
  ),
  coordinate_space=ngeo_spatial_base(dk$cohort)$coordinate_space
)
```

## 同一张效应图上的误差并不处处相同

我们已经从 100 名健康对照和 100 名患者得到一张 DK68 皮层厚度差异图。即使两个脑区
的差异同为 -0.1 mm，它们的证据强度也可能不同：某个脑区的受试者差异很一致，
另一个脑区则可能有很大的个体波动。

因此先不急着拟合空间模型。我们直接从两组受试者计算每个脑区的组间差异标准误，
并把效应与标准误并排画出来。第二张图告诉我们，后面哪些位置的输入本来就更不确定。

```{r input-maps, fig.width=10, fig.height=4.8, fig.alt="DK68 平坦化皮层上的组间效应及其标准误", fig.cap="左图显示患者组减去健康对照组的厚度差异，右图显示每个脑区的估计标准误。"}
effect_limit <- max(abs(ngeo_values(model_data, "effect")))
effect_map <- ngeo_cortical_map(
  dk$surface, values=model_data, layer="effect",
  chart="flat", atlas="DK68", underlay=dk$underlay,
  overlay_alpha=0.82, palette="Blue-Red 3",
  limits=c(-effect_limit, effect_limit), na_color=NA_character_
)
plot(
  effect_map, main="SCZ - HC thickness effect",
  boundary_color=adjustcolor("white", 0.55), boundary_lwd=0.25,
  outline_lwd=1.1
)
standard_error_map <- ngeo_cortical_map(
  dk$surface, values=model_data, layer="standard_error",
  chart="flat", atlas="DK68", underlay=dk$underlay,
  overlay_alpha=0.82, palette="Inferno", na_color=NA_character_
)
plot(
  standard_error_map, main="Case-control standard error",
  boundary_color=adjustcolor("white", 0.55), boundary_lwd=0.25,
  outline_lwd=1.1
)
```

## 让方差与脑区顺序一起保存

空间模型需要知道第 *i* 个方差属于哪个脑区。仅保存一个 68×68 数值矩阵很危险，
因为左右半球或脑区顺序一旦改变，矩阵仍能相乘，却已经不再对应原数据。下面把逐区
方差和 DK68 的空间身份保存在同一个协方差对象中。

```{r covariance}
measurement <- ngeo_support_covariance(
  model_data, variance=effect_se^2
)
measurement
```

打印结果时可以看到它所绑定的脑区顺序与空间标识。以后若数据重排，匹配检查会在
计算前报错，从而避免生成一张位置错乱但数值看似合理的图。

## 半变异函数的参数会怎样随输入误差变化？

半变异函数用距离解释效应图的相似程度，但它的基台、块金和范围也是由带误差的
区域效应估计出来的。我们从刚才的测量协方差中抽取 30 组可能的效应图，每组都按
四个距离区间重新拟合球状模型，由此观察参数会波动到什么程度。拟合之后要先看
经验半方差是否大致随距离上升；如果没有，球状曲线只能作为后续演示的参照模型，
不能被当成这组数据已经证实的空间规律。

```{r variogram-uncertainty}
variogram <- ngeo_variogram_uncertainty(
  model_data, "effect", measurement,
  breaks=4, model="spherical",
  nsim=30, seed=2701, workers=1
)
variogram$empirical[, c("distance", "semivariance", "n_pairs")]
variogram$fit$parameters
variogram$parameter_interval
c(
  shortest_observed_distance=min(variogram$empirical$distance),
  longest_observed_distance=max(variogram$empirical$distance),
  fitted_range=unname(variogram$fit$parameters[["range"]])
)
```

这组 DK68 效应包含局灶改变，而且脑区质心的距离分布并不均匀，所以四个经验点未必
形成平滑的单调曲线。这里的参数区间只回答“如果区域效应在其测量误差范围内改变，
球状参照模型会怎样改变”。它既不把距离分箱当成独立样本，也不包含模型族选择带来的
误差，因此不应被解释成经典独立观测下的置信区间。还要把拟合范围与实际观察到的距离
并排检查：若拟合范围短于第一个距离箱，平台在现有分辨率之前就已经出现；若它远长于
最远距离，数据还没有观察到平台。两种情况都说明范围尚未被这组数据识别，不能把它
解释成一个生理长度。

## 一次预测中有哪几种误差来源？

下面依次把每个 DK 区域的质心当作预测位置，并让距离最近的 20 个区域共同产生空间
估计；这 20 个区域包含目标区域本身，因此这一步不是留一交叉验证。我们在这里关注的
是同一次模型估计中，不确定性怎样分解。若要评价对未观测脑区的预测能力，还需要另做
逐区留一或空间分块验证。总预测方差包括空间过程本身的剩余波动、输入效应的测量误差，
以及半变异函数参数的不确定性。

```{r kriging}
prediction <- ngeo_kriging_uncertainty(
  model_data, "effect", variogram$fit,
  targets=1:68, neighbors=20,
  value_covariance=measurement,
  variogram_uncertainty=variogram
)
prediction[1:6, c(
  "prediction", "process_variance", "measurement_variance",
  "parameter_variance", "total_variance", "lower", "upper"
)]
```

```{r uncertainty-maps, fig.width=10, fig.height=4.8, fig.alt="DK68 平坦化皮层上的空间预测及其总标准误", fig.cap="左图显示空间预测值，右图汇总过程波动、测量误差与参数不确定性。"}
region_id <- ngeo_base_elements(model_data)$region_id
prediction_values <- setNames(prediction$prediction, region_id)
prediction_limit <- max(abs(prediction_values))
prediction_map <- ngeo_cortical_map(
  dk$surface, values=prediction_values,
  chart="flat", atlas="DK68", underlay=dk$underlay,
  overlay_alpha=0.82, palette="Blue-Red 3",
  limits=c(-prediction_limit, prediction_limit), na_color=NA_character_
)
plot(
  prediction_map, main="Spatial prediction of case-control effect",
  boundary_color=adjustcolor("white", 0.55), boundary_lwd=0.25,
  outline_lwd=1.1
)
prediction_se <- setNames(prediction$total_standard_error, region_id)
prediction_se_map <- ngeo_cortical_map(
  dk$surface, values=prediction_se,
  chart="flat", atlas="DK68", underlay=dk$underlay,
  overlay_alpha=0.82, palette="Inferno", na_color=NA_character_
)
plot(
  prediction_se_map, main="Total prediction standard error",
  boundary_color=adjustcolor("white", 0.55), boundary_lwd=0.25,
  outline_lwd=1.1
)
```

预测图单独看会显得很平滑、很确定；总标准误图则指出哪些区域主要依赖远处邻居，或
受输入噪声影响较大。解读某个预测峰值时，应始终回到第二张图查看它的误差尺度。

## 哪些区域的区间仍然跨过零？

为了把预测值和误差放在一起阅读，我们按区间符号把区域分成三类：整体低于零、
跨过零、整体高于零。这是一张描述模型区间的图，方便寻找稳定方向；全脑显著性仍需
另行规定并执行多重比较校正。

```{r interval-map}
interval_status <- ifelse(
  prediction$upper < 0, -1,
  ifelse(prediction$lower > 0, 1, 0)
)
```

```{r interval-brain, fig.width=9.5, fig.height=4.8, fig.alt="预测区间低于零、跨零或高于零的 DK68 脑区", fig.cap="蓝色区域的预测区间整体低于零，中性色区域跨过零，红色区域整体高于零；该分类没有进行多重比较校正。"}
interval_values <- setNames(interval_status, region_id)
interval_map <- ngeo_cortical_map(
  dk$surface, values=interval_values,
  chart="flat", atlas="DK68", underlay=dk$underlay,
  overlay_alpha=0.82, palette="Blue-Red 3", limits=c(-1, 1),
  na_color=NA_character_
)
plot(
  interval_map, main="Interval sign classification",
  boundary_color=adjustcolor("white", 0.55), boundary_lwd=0.25,
  outline_lwd=1.1
)
```

中性色区域表明当前模型和误差范围仍容许零效应。蓝色或红色区域只表示模型区间方向稳定，
其数量与位置不应被当作经过全脑校正的显著脑区。

## 还有哪些不确定性没有进入这张图？

这里的总标准误没有自动包含分区选择。若把 DK68 换成 Schaefer100、200 或 300，
区域边界改变造成的结果差异应单独报告为分区敏感性。类似地，局部回归在不同带宽
下的变化也是敏感性范围，不等同于置信区间。只有明确建立了随机分区或随机带宽模型，
才能把这些变化正式并入同一个总方差。
