---
title: "包含不确定性的空间模型"
output: rmarkdown::html_vignette
vignette: >
  %\VignetteIndexEntry{包含不确定性的空间模型}
  %\VignetteEngine{knitr::rmarkdown}
  %\VignetteEncoding{UTF-8}
---

```{r setup, include=FALSE}
knitr::opts_chunk$set(collapse = TRUE, comment = "#>")
library(neurogeo)
```

## 基础背景

空间预测的不确定性可能包括 measurement error、residual process variance、
covariance parameter uncertainty，以及 support 或 tuning choice 的敏感性。
只有把这些成分分开命名，总 variance 才能被正确解释。

covariance 的行列必须绑定到一个 exact ordered domain，防止 uncertainty 与
observation 错位。

## Measurement covariance

```{r}
coordinates <- as.matrix(expand.grid(x = 0:3, y = 0:3))
predictor <- coordinates[, 1] + coordinates[, 2] / 4
x <- ngeo_points(
  coordinates,
  values = cbind(
    response = 1 + 2 * predictor +
      sin(seq_along(predictor)) / 20,
    predictor = predictor
  )
)
measurement <- ngeo_support_covariance(
  x, variance = rep(0.01, nrow(coordinates))
)
```

## Variogram parameter uncertainty

```{r}
variogram <- ngeo_variogram_uncertainty(
  x, "response", measurement,
  breaks = 5, model = "exponential",
  nsim = 20, seed = 27
)
variogram$parameter_interval
```

## Kriging variance components

```{r}
prediction <- ngeo_kriging_uncertainty(
  x, "response", variogram$fit,
  targets = 1:4, neighbors = 8,
  value_covariance = measurement,
  variogram_uncertainty = variogram
)
prediction[, c(
  "process_variance", "measurement_variance",
  "parameter_variance", "support_variance", "total_variance"
)]
```

GWR 的 alternative-bandwidth range 是 sensitivity range，不是 confidence
interval。只有对预先声明的 support family 才能使用 total variance law
合并 within-support 和 between-support variation。
