---
title: "多图层数据与严格索引"
output: rmarkdown::html_vignette
vignette: >
  %\VignetteIndexEntry{多图层数据与严格索引}
  %\VignetteEngine{knitr::rmarkdown}
  %\VignetteEncoding{UTF-8}
---

```{r setup, include=FALSE}
knitr::opts_chunk$set(collapse = TRUE, comment = "#>")
```

## 科学问题

同一空间 base 上的多位受试者、多种 feature 如何进入 neurogeo，而不
引入新的 cohort 或 tensor 容器？答案仍然是一个 element × map values
block；`layers` 表只负责恢复逻辑上的 `subject × feature` 索引。

```{r construct}
library(neurogeo)

coordinates <- cbind(x = 1:6, y = 0)
subjects <- rep(c("sub-01", "sub-02"), each = 2)
features <- rep(c("thickness", "myelin"), 2)
values <- outer(1:6, 1:4, function(i, j) sin(i / 2) + j / 5)

x <- ngeo_point(
  coordinates,
  values = values,
  layers = data.frame(
    layer_id = paste0("map-", 1:4),
    name = paste(subjects, features, sep = "_"),
    subject_id = subjects,
    feature = features
  ),
  measures = do.call(rbind, lapply(features, function(feature) {
    ngeo_measure(
      support_behavior = "intensive",
      unit = if (feature == "thickness") "mm" else "ratio"
    )
  }))
)

index <- ngeo_validate_layers(
  x,
  required_layers = c("thickness", "myelin"),
  complete = "error"
)
index
index$availability
```

## 数据契约

每个 `subject_id × feature` 必须唯一。重复 run 不会被自动平均；缺少必需
layer 时，可以先用 `complete = "report"` 查看 availability，再由研究者显式
选择、聚合或构造 contrast。受试者层面的 group、age、sex、site 应保存在
独立 design data frame 中，而不是在每张 map 上反复复制。

## 精确绑定

`ngeo_bind_layers()` 只拼接已经具有完全相同 ordered base 的列：

```{r bind}
first <- ngeo_subset(x, 1:6, layers = 1:2)
second <- ngeo_subset(x, 1:6, layers = 3:4)
bound <- ngeo_bind_layers(first = first, second = second)
dim(values(bound))
layers(bound)[, c("subject_id", "feature")]
```

它不会估计 registration、重采样、按名称猜测对应关系，也不会把 metadata
变成第二个 values block。若输入是 delayed/file-backed，输出保持延迟读取。

## 有效推断单位

这一阶段只建立索引。`subject_id` 是后续人口推断的完整交换单位；vertex 或
region 不是独立受试者。

## Claim 与 non-claim

可以声称 map columns 已按明确 unit/layer contract 对齐；不能因此声称已经
完成组间检验，也不能把 base 相同解释为不同原始数据已经自动配准。
