---
title: "同一批被试有两种皮层测量时，怎样保持配对关系"
output: rmarkdown::html_vignette
vignette: >
  %\VignetteIndexEntry{同一批被试有两种皮层测量时，怎样保持配对关系}
  %\VignetteEngine{knitr::rmarkdown}
  %\VignetteEncoding{UTF-8}
---

```{r setup, include=FALSE}
knitr::opts_chunk$set(collapse=TRUE, comment="#>", message=FALSE,
                      warning=FALSE, fig.align="center")
library(neurogeo)
source(system.file("tutorial-code", "brain-case-study.R",
                   package="neurogeo", mustWork=TRUE))
dk <- ngeo_tutorial_dk_case_control(n_per_group=100)
multi <- ngeo_tutorial_dk_multilayer(dk)
x <- multi$object
```

这一页继续使用 100 名健康对照者和 100 名精神分裂症患者的 DK68 数据，但现在每人
有两张图：皮层厚度和模拟的髓鞘指标。我们先找到同一个人的两张图，再检查全体
被试是否都成对出现，最后计算两种测量各自的组间差值。这个过程对应多模态研究中
最常见的一类整理问题。

## 400 张脑图分别属于谁？

两种测量共用同一套 68 个皮层分区，因此对象的行仍是 DK68，列数则从 200 增加到
400。先看维度和图层表，确认每一列记录了被试、测量类型和组别。

```{r dimensions}
dim(ngeo_values(x))
head(ngeo_layers(x)[, c(
  "layer_id", "subject_id", "feature", "group", "measure_id"
)])
table(ngeo_layers(x)$feature, ngeo_layers(x)$group)
```

交叉表中，每种测量都应有 100 名健康对照者和 100 名患者。数值矩阵只告诉我们有
400 列；真正让厚度图与髓鞘图能够按人配对的是 `layers` 中的 `subject_id` 和
`feature`。两种测量并没有各自建立一套分区顺序，而是共享同一个 DK68 空间基底。

先挑出第一名被试的两张图。若索引正确，两幅图应覆盖完全相同的分区，只是数值
单位和空间模式不同。

```{r subject-maps, fig.width=10, fig.height=4.8, fig.alt="同一名健康对照者的皮层厚度图和髓鞘指标图显示在 DK68 展开表面上", fig.cap="两张图属于同一名被试并共享 DK68 分区，但表示不同的测量。"}
first_subject <- dk$design$subject_id[[1L]]
thickness_layer <- which(
  ngeo_layers(x)$subject_id == first_subject &
    ngeo_layers(x)$feature == "thickness"
)
myelin_layer <- which(
  ngeo_layers(x)$subject_id == first_subject &
    ngeo_layers(x)$feature == "myelin"
)
thickness_map <- ngeo_cortical_map(
  dk$surface,
  values=x,
  layer=thickness_layer,
  chart="flat",
  atlas="DK68",
  underlay=dk$underlay,
  underlay_palette="Grays",
  overlay_alpha=0.82,
  palette="viridis",
  na_color=NA_character_
)
plot(
  thickness_map,
  main=paste(first_subject, "cortical thickness"),
  boundary_color=grDevices::adjustcolor("white", 0.55),
  boundary_lwd=0.25,
  outline_lwd=1.1
)

myelin_map <- ngeo_cortical_map(
  dk$surface,
  values=x,
  layer=myelin_layer,
  chart="flat",
  atlas="DK68",
  underlay=dk$underlay,
  underlay_palette="Grays",
  overlay_alpha=0.82,
  palette="viridis",
  na_color=NA_character_
)
plot(
  myelin_map,
  main=paste(first_subject, "myelin proxy"),
  boundary_color=grDevices::adjustcolor("white", 0.55),
  boundary_lwd=0.25,
  outline_lwd=1.1
)
```

图上相同的边界说明两张图使用同一分区支撑；颜色不能直接相减，因为两种测量的
单位与含义不同。接下来检查这种一一配对是否覆盖全部 200 名被试。

## 每名被试真的都有两张图吗？

`ngeo_validate_layers()` 会把被试放在行、测量放在列，生成一张可用性表。我们要求
每名被试恰好有一张厚度图和一张髓鞘图。

```{r index}
index <- ngeo_validate_layers(
  x, unit="subject_id", layer="feature",
  required_layers=c("thickness", "myelin"), complete="error"
)
dim(index$availability)
index$availability[1:10, , drop=FALSE]
```

完整数据会得到 200 行、2 列的可用性表，而且所有单元格都表示图层存在。真实项目
中可能缺少一次扫描，也可能同一测量有多个重复扫描。程序不会替研究者决定如何
平均或挑选，而是先把问题暴露出来。

为了看清报告长什么样，我们暂时删掉最后一列，然后用报告模式重新检查：

```{r missing-layer}
incomplete <- ngeo_subset(
  x, seq_len(68), layers=seq_len(ncol(ngeo_values(x)) - 1L)
)
report <- ngeo_validate_layers(
  incomplete, unit="subject_id", layer="feature",
  required_layers=c("thickness", "myelin"), complete="report"
)
tail(report$availability, 3)
report$incomplete_units
```

最后几行会指出哪名被试缺少哪种测量。看到这份报告后，研究者可以根据方案选择
排除该被试、补齐数据，或采用允许缺失的模型；不宜在整理阶段无声地填入一个均值。

## 拆开再合并，分区顺序会不会变化？

有时厚度和髓鞘结果来自两个处理步骤，需要在分析前重新合并。下面把 400 列拆成
两半，再沿图层方向合并，并比较合并前后的空间标识和维度。

```{r bind}
first_half <- ngeo_subset(x, seq_len(68), layers=1:200)
second_half <- ngeo_subset(x, seq_len(68), layers=201:400)
bound <- ngeo_bind_layers(first=first_half, second=second_half)
identical(base_hash(bound), base_hash(x))
identical(dim(ngeo_values(bound)), c(68L, 400L))
```

两个结果都应为真。这里能够合并，是因为两半拥有完全相同的 DK68 分区顺序。
如果它们来自不同模板或不同顶点顺序，仅靠相似的脑区名称还不足以证明已经配准，
应先完成并验证空间对应关系。

## 两种测量给出的组间图是否相似？

配对和空间顺序确认后，才轮到研究问题。下面分别计算并显示两种测量中患者组减
健康对照组的平均差值。

```{r group-effects, fig.width=10, fig.height=4.8, fig.alt="皮层厚度和髓鞘指标的组间差值显示在 DK68 展开表面上", fig.cap="两种组间差值共用 DK68 分区，因此可以比较空间位置，但数值含义仍各不相同。"}
thickness_limit <- max(abs(ngeo_values(dk$difference)), na.rm=TRUE)
thickness_effect_map <- ngeo_cortical_map(
  dk$surface,
  values=dk$difference,
  chart="flat",
  atlas="DK68",
  underlay=dk$underlay,
  underlay_palette="Grays",
  overlay_alpha=0.82,
  palette="Blue-Red 3",
  limits=c(-thickness_limit, thickness_limit),
  na_color=NA_character_
)
plot(
  thickness_effect_map,
  main="Thickness: SCZ - HC",
  boundary_color=grDevices::adjustcolor("white", 0.55),
  boundary_lwd=0.25,
  outline_lwd=1.1
)

myelin_limit <- max(abs(ngeo_values(multi$myelin_difference)), na.rm=TRUE)
myelin_effect_map <- ngeo_cortical_map(
  dk$surface,
  values=multi$myelin_difference,
  chart="flat",
  atlas="DK68",
  underlay=dk$underlay,
  underlay_palette="Grays",
  overlay_alpha=0.82,
  palette="Blue-Red 3",
  limits=c(-myelin_limit, myelin_limit),
  na_color=NA_character_
)
plot(
  myelin_effect_map,
  main="Myelin proxy: SCZ - HC",
  boundary_color=grDevices::adjustcolor("white", 0.55),
  boundary_lwd=0.25,
  outline_lwd=1.1
)
```

两幅图可以用来观察差异是否出现在相近脑区，却不能把两种数值当作同一单位合并。
正式建模时，被试仍是独立观测；分区和测量是同一被试内部的重复结构。

面对自己的多模态数据，下一步决定取决于可用性表：若每人都有完整测量，可以进入
配对或联合模型；若存在缺失或重复扫描，应先写明选择规则。无论哪种情况，合并前都
要验证两份数据使用相同的皮层空间和分区顺序。
