---
title: "多图层数据与严格索引：68 regions × 200 subjects × 2 modalities"
output: rmarkdown::html_vignette
vignette: >
  %\VignetteIndexEntry{多图层数据与严格索引：68 regions × 200 subjects × 2 modalities}
  %\VignetteEngine{knitr::rmarkdown}
  %\VignetteEncoding{UTF-8}
---

```{r setup, include=FALSE}
knitr::opts_chunk$set(collapse=TRUE, comment="#>", message=FALSE,
                      warning=FALSE, fig.align="center")
library(neurogeo)
source(system.file("tutorial-code", "brain-case-study.R",
                   package="neurogeo", mustWork=TRUE))
dk <- ngeo_tutorial_dk_case_control(n_per_group=100)
multi <- ngeo_tutorial_dk_multilayer(dk)
x <- multi$object
```

## 一个 spatial base，一个 aligned values block

这里的数据不是 6 个点、2 名虚构 subject。对象包含真实 DK68 support、100 名 HC、
100 名 SCZ，以及每人的 cortical thickness 与模拟 myelin proxy：

```{r dimensions}
dim(ngeo_values(x))
head(ngeo_layers(x)[, c(
  "layer_id", "subject_id", "feature", "group", "measure_id"
)])
table(ngeo_layers(x)$feature, ngeo_layers(x)$group)
```

68×400 仍只是一个 `element × map` matrix。`layers` 表负责恢复逻辑上的
`subject × feature` index；它不会改变 spatial base，也不会产生第二套 region order。

```{r subject-maps, fig.width=10, fig.height=4.8, fig.alt="Thickness and myelin maps for the same simulated HC subject on DK68 flat cortex", fig.cap="同一 subject 的两种 modality 共享完全相同的 ordered DK support，但 measurement unit 不同。"}
first_subject <- dk$design$subject_id[[1L]]
thickness_layer <- which(
  ngeo_layers(x)$subject_id == first_subject &
    ngeo_layers(x)$feature == "thickness"
)
myelin_layer <- which(
  ngeo_layers(x)$subject_id == first_subject &
    ngeo_layers(x)$feature == "myelin"
)
ngeo_tutorial_plot_flat(
  x, layer=thickness_layer,
  title=paste(first_subject, "cortical thickness")
)
ngeo_tutorial_plot_flat(
  x, layer=myelin_layer,
  title=paste(first_subject, "myelin proxy")
)
```

## 验证完整的 subject × modality index

```{r index}
index <- ngeo_validate_layers(
  x, unit="subject_id", layer="feature",
  required_layers=c("thickness", "myelin"), complete="error"
)
dim(index$availability)
index$availability[1:10, , drop=FALSE]
```

每个 `subject_id × feature` 必须唯一。重复 acquisition 不会被自动平均；缺少 layer
时可先用 `complete="report"` 检查，再由研究者显式选择 run、聚合或构造 contrast。

```{r missing-layer}
incomplete <- ngeo_subset(
  x, seq_len(68), layers=seq_len(ncol(ngeo_values(x)) - 1L)
)
report <- ngeo_validate_layers(
  incomplete, unit="subject_id", layer="feature",
  required_layers=c("thickness", "myelin"), complete="report"
)
tail(report$availability, 3)
report$incomplete_units
```

## 精确绑定，不猜测 registration

```{r bind}
first_half <- ngeo_subset(x, seq_len(68), layers=1:200)
second_half <- ngeo_subset(x, seq_len(68), layers=201:400)
bound <- ngeo_bind_layers(first=first_half, second=second_half)
identical(base_hash(bound), base_hash(x))
identical(dim(ngeo_values(bound)), c(68L, 400L))
```

`ngeo_bind_layers()` 只拼接 base hash 完全相同的 map columns；它不会按 region name
猜 registration，也不会把 metadata 变成另一块 values。

## 多图层 cohort 的组间空间检查

```{r group-effects, fig.width=10, fig.height=4.8, fig.alt="Group effects for thickness and myelin layers on DK68 flat cortex", fig.cap="两种 modality 的 group contrasts 仍落在同一个真实 DK surface support。"}
ngeo_tutorial_plot_flat(
  dk$difference, title="Thickness: SCZ - HC", diverging=TRUE
)
ngeo_tutorial_plot_flat(
  multi$myelin_difference, title="Myelin proxy: SCZ - HC", diverging=TRUE
)
```

这一页只建立 alignment 与 indexing contract。有效人口推断单位仍是完整 subject；
region、vertex、modality 都是同一 subject 内的重复结构。相同 base 也只说明当前对象
已对齐，不能倒推出两份原始影像在读入前已经完成 registration。
