---
title: "DK68 case-control 脑图上的皮层邻接与权重"
output: rmarkdown::html_vignette
vignette: >
  %\VignetteIndexEntry{DK68 case-control 脑图上的皮层邻接与权重}
  %\VignetteEngine{knitr::rmarkdown}
  %\VignetteEncoding{UTF-8}
---

```{r setup, include=FALSE}
knitr::opts_chunk$set(collapse=TRUE, comment="#>", message=FALSE,
                      warning=FALSE, fig.align="center")
library(neurogeo)
source(system.file("tutorial-code", "brain-case-study.R",
                   package="neurogeo", mustWork=TRUE))
dk <- ngeo_tutorial_dk_case_control()
x <- dk$difference
```

## 先看要定义邻接的脑图

`x` 是 DK68 上的 SCZ-minus-HC 皮层厚度 contrast。neighborhood 是 estimand
的一部分：皮层 contiguity、centroid KNN 与 surface geodesic distance 回答的是
不同问题。

```{r input-map, fig.width=9, fig.height=4.6, fig.alt="DK68 上的 SCZ 减 HC 皮层厚度", fig.cap="先在将要分析的脑图上定位空间关系。"}
ngeo_tutorial_plot_dk(x, title="SCZ 减 HC 皮层厚度（mm）")
```

## 使用显式 DK graph

教学对象保存了由 atlas 图形局部邻近构造的对称 graph，并保持左右半球断开。
真实 surface 分析应从已配准 mesh faces 或有记录的 geodesic rule 构建 topology。

```{r weights}
binary <- ngeo_spatial_weights(x, method="region_contiguity", style="B")
row_standardized <- ngeo_spatial_weights(
  x, method="region_contiguity", style="W"
)
c(
  parcels=nrow(ngeo_values(x)),
  undirected_edges=sum(binary$raw_matrix != 0) / 2,
  isolated_parcels=sum(Matrix::rowSums(binary$raw_matrix != 0) == 0)
)
summary(Matrix::rowSums(binary$raw_matrix != 0))
```

binary weights 让每条相邻边权重相同；row-standardized weights 让每个 parcel
的 outgoing weight 总和为 1，因此邻居多的 parcel 单条边贡献更小。这个选择会
改变统计量，必须报告。

```{r weight-diagnostic, fig.width=7, fig.height=4, fig.alt="DK parcel 邻居数直方图", fig.cap="degree diagnostic 与脑图配套使用，不能替代脑图。"}
plot(binary)
```

## 全局与局部空间关联

```{r inference}
global <- ngeo_moran(
  x, row_standardized, "SCZ_minus_HC",
  permutations=499, seed=2026
)
local <- ngeo_local_moran(
  x, row_standardized, "SCZ_minus_HC",
  permutations=499, seed=2026, adjust="BH",
  null_model="conditional"
)
global
```

把 local Moran's I 放回原来的 cortical support，而不是阅读一个没有空间位置的
数值向量。

```{r local-map, fig.width=9, fig.height=4.6, fig.alt="DK68 上的 case-control contrast local Moran I", fig.cap="局部统计量返回对应皮层分区后再解释。"}
local_map <- ngeo_parcellation(
  dk$regions, values=cbind(local_I=local$local_i),
  centroid=dk$centroids,
  support_size=dk$support_size, adjacency=dk$adjacency,
  measures=ngeo_measure(name="local Moran I", support_behavior="intensive",
                        unit="dimensionless"),
  coordinate_space=ngeo_spatial_base(dk$cohort)$coordinate_space
)
ngeo_tutorial_plot_dk(local_map, title="SCZ 减 HC 的 local Moran's I")
```

这里的 permutation null 在固定 graph 上重新分配 parcel values；它刻画 contrast
的空间结构，不是 diagnosis 的 subject-level 检验。后者必须按照 case-control
设计交换完整 subjects。

## 应报告的 specification

记录 base（DK68）、graph 来源、metric、neighborhood rule、normalization、island
处理、diagonal convention、permutation 数、seed 与独立 sampling unit。改变任何
一项都可能改变科学结论。
