---
title: "DK68 case-control 脑图上的皮层邻接与权重"
output: rmarkdown::html_vignette
vignette: >
  %\VignetteIndexEntry{DK68 case-control 脑图上的皮层邻接与权重}
  %\VignetteEngine{knitr::rmarkdown}
  %\VignetteEncoding{UTF-8}
---

```{r setup, include=FALSE}
knitr::opts_chunk$set(collapse=TRUE, comment="#>", message=FALSE,
                      warning=FALSE, fig.align="center")
library(neurogeo)
source(system.file(
  "tutorial-code", "brain-case-study.R", package="neurogeo",
  mustWork=TRUE
))
dk <- ngeo_tutorial_dk_case_control(n_per_group=100, seed=20260810)
x <- dk$difference
```

## 邻接是 cortical estimand 的一部分

`x` 是 100 名 SCZ 减 100 名 HC 的 DK68 thickness contrast。DK parcels 不是 68 个
独立 subjects；它们是定义在同一 bilateral surface 上的空间元素。mesh boundary
contiguity、parcel-centroid distance 与 vertex geodesic distance 对应不同问题，不能
只因为函数都返回一个 matrix 就互换。

```{r input-map, fig.width=10, fig.height=4.8, fig.alt="DK68 flat surface 上的 SCZ 减 HC cortical thickness", fig.cap="先查看将要定义 neighbors 的 contrast map。"}
ngeo_tutorial_plot_flat(
  x,
  title="DK68 SCZ minus HC cortical thickness",
  diverging=TRUE
)
```

## 从 surface boundaries 得到 DK region contiguity

教学 DK graph 由共享 flat-surface mesh 上跨 parcel 的 faces 构造，并保持左右半球
不跨 medial wall 连边。`style="B"` 保留 binary topology；`style="W"` 再做 row
standardization。

```{r weights}
binary <- ngeo_spatial_weights(
  x, method="region_contiguity", style="B"
)
row_standardized <- ngeo_spatial_weights(
  x, method="region_contiguity", style="W"
)
degree <- Matrix::rowSums(binary$raw_matrix != 0)
c(
  parcels=nrow(ngeo_values(x)),
  undirected_edges=sum(binary$raw_matrix != 0) / 2,
  isolated_parcels=sum(degree == 0)
)
summary(degree)
```

```{r weight-diagnostic, fig.width=8, fig.height=4.2, fig.alt="DK68 parcel graph 的 degree diagnostic", fig.cap="graph diagnostic 用来检查 islands 和 degree distribution，但不能替代 brain map。"}
plot(binary)
```

binary weights 让每条相邻边贡献相同；row-standardized weights 让每个 parcel 的
outgoing weight 总和为 1。邻居较多时单条边贡献会变小，因此 normalization 属于
统计 specification，必须报告。

## 同一 surface 上的 atlas 不共享同一个 graph

Schaefer100 与 DK68 使用相同 vertex geometry，但 boundary 不同，因此必须各自从
labels 与 faces 构造 topology，不能按 parcel 名称或数量猜邻接。

```{r schaefer-atlas, fig.width=10, fig.height=4.8, fig.alt="Schaefer100 flat-surface atlas boundaries", fig.cap="相同 surface 不意味着 DK68 与 Schaefer100 具有相同 region graph。"}
ngeo_tutorial_plot_atlas(
  dk$surface,
  atlas="Schaefer100",
  title="Schaefer100: a different boundary graph"
)
```

## 全局与局部空间关联

global Moran's I 检查固定 DK graph 上 contrast values 是否比 value-label permutation
更聚集；它不是 diagnosis 的 subject-level test。

```{r inference}
global <- ngeo_moran(
  x,
  row_standardized,
  layer="SCZ_minus_HC",
  permutations=499,
  seed=2026
)
local <- ngeo_local_moran(
  x,
  row_standardized,
  layer="SCZ_minus_HC",
  permutations=499,
  seed=2026,
  adjust="BH",
  null_model="conditional"
)
global
ngeo_inference_contract(global)
```

local statistic 必须回到同一 cortical support 定位。表格给精确值，flatmap 显示
这些值位于哪些 gyri 和 hemispheres。

```{r local-map, fig.width=10, fig.height=4.8, fig.alt="DK68 flat surface 上的 local Moran I", fig.cap="局部统计量保持 DK parcel identity，并绘回原 cortical support。"}
local_map <- ngeo_parcellation(
  dk$regions,
  values=cbind(local_I=local$local_i),
  centroid=dk$centroids,
  support_size=dk$support_size,
  adjacency=dk$adjacency,
  measures=ngeo_measure(
    name="local Moran I",
    support_behavior="intensive",
    unit="dimensionless"
  ),
  coordinate_space=ngeo_spatial_base(dk$cohort)$coordinate_space
)
ngeo_tutorial_plot_flat(
  local_map,
  title="Local Moran I for SCZ minus HC contrast",
  palette="viridis"
)
```

报告中至少记录 atlas/support、surface 与 graph 来源、distance metric、neighbor
rule、normalization、island policy、permutation 数、seed 和独立 sampling unit。
组间总体推断必须交换完整的 200 名 subjects，不能 permutation parcels 或 vertices。
