---
title: "从皮层边界构建邻接关系：DK68 空间自相关实例"
output: rmarkdown::html_vignette
vignette: >
  %\VignetteIndexEntry{从皮层边界构建邻接关系：DK68 空间自相关实例}
  %\VignetteEngine{knitr::rmarkdown}
  %\VignetteEncoding{UTF-8}
---

```{r setup, include=FALSE}
knitr::opts_chunk$set(collapse=TRUE, comment="#>", message=FALSE,
                      warning=FALSE, fig.align="center")
library(neurogeo)
source(system.file(
  "tutorial-code", "brain-case-study.R", package="neurogeo",
  mustWork=TRUE
))
dk <- ngeo_tutorial_dk_case_control(n_per_group=100, seed=20260810)
x <- dk$difference
```

## 先观察组间差异出现在哪里

假设我们已经完成一项皮层厚度研究：100 名精神分裂症患者与 100 名健康对照都被
汇总到 DK68 图谱。变量 `x` 保存每个脑区的“患者组均值减去对照组均值”。我们想知道的
不只是哪些脑区变薄，还想判断变薄的脑区是否沿皮层成片出现。

先看这张组间差异图。蓝色区域表示患者组皮层更薄，红色区域表示患者组更厚。图中的
每一块是一个脑区，彼此共享皮层边界；稍后构建的邻接关系就来自这些边界。

```{r input-map, fig.width=10, fig.height=4.8, fig.alt="DK68 平坦化皮层表面上的患者组减对照组皮层厚度", fig.cap="DK68 脑区上的组间皮层厚度差异；后续邻接分析使用同一空间分区。"}
contrast_limit <- max(abs(ngeo_values(x)[, 1L]), na.rm=TRUE)
contrast_map <- ngeo_cortical_map(
  dk$surface,
  values=x,
  chart="flat",
  atlas="DK68",
  underlay=dk$underlay,
  underlay_palette="Grays",
  overlay_alpha=0.82,
  palette="Blue-Red 3",
  limits=c(-contrast_limit, contrast_limit),
  na_color=NA_character_
)
plot(
  contrast_map,
  main="DK68 SCZ minus HC cortical thickness",
  boundary_color=grDevices::adjustcolor("white", 0.55),
  boundary_lwd=0.25,
  outline_lwd=1.1,
  show_legend=TRUE
)
```

## 沿 DK68 边界找出相邻脑区

在皮层表面上，两块区域只要共享一段网格边界，就记为相邻。这个定义保留了脑回、脑沟
和半球的拓扑关系，也不会跨过内侧壁把左右半球连起来。`ngeo_spatial_weights()` 可以
直接从 DK68 分区与表面网格恢复这张邻接图。

下面同时建立两种权重。二元权重（`style="B"`）把每条邻接边都记为 1；行标准化权重
（`style="W"`）则让每个脑区分配给所有邻居的总权重等于 1。前者适合描述“有无相邻”，
后者常用于计算空间滞后量与 Moran's I。

```{r weights}
binary <- ngeo_spatial_weights(
  x, method="region_contiguity", style="B"
)
row_standardized <- ngeo_spatial_weights(
  x, method="region_contiguity", style="W"
)
degree <- Matrix::rowSums(binary$raw_matrix != 0)
c(
  parcels=nrow(ngeo_values(x)),
  undirected_edges=sum(binary$raw_matrix != 0) / 2,
  isolated_parcels=sum(degree == 0)
)
summary(degree)
```

```{r weight-diagnostic, fig.width=8, fig.height=4.2, fig.alt="DK68 脑区邻接图的度数诊断", fig.cap="每个点代表一个 DK68 脑区，连线表示两块区域共享皮层边界。"}
plot(binary)
```

数值摘要先告诉我们有没有孤立脑区，以及每个脑区通常连接多少邻居；邻接图则让异常
连接更容易被发现。行标准化以后，邻居多的脑区会把权重分得更细，所以二元权重与
行标准化权重回答的统计问题略有不同。研究报告应说明采用了哪一种。

## 更换图谱后重新计算邻接

如果把 DK68 换成 Schaefer100，受试者和皮层表面都没有变，区域边界却变了。新的边界
会产生新的邻接图。下图可以直接看到 Schaefer100 的区域更细；一个 DK68 脑区内部可能
包含数个彼此相邻的 Schaefer 脑区。因此，每套图谱都要从自己的标签和表面网格重新
构建邻接，区域数量相同或名称相似都不足以确定连接关系。

```{r schaefer-atlas, fig.width=10, fig.height=4.8, fig.alt="Schaefer100 图谱在平坦化皮层表面上的区域边界", fig.cap="Schaefer100 与 DK68 共用皮层表面，但区域边界和邻接关系不同。"}
schaefer_atlas <- ngeo_cortical_map(
  dk$surface,
  atlas="Schaefer100",
  chart="flat",
  fill="atlas",
  underlay=dk$underlay,
  underlay_palette="Grays",
  overlay_alpha=0.78,
  palette="Dynamic",
  na_color=NA_character_
)
plot(
  schaefer_atlas,
  main="Schaefer100: a different boundary graph",
  boundary_color=grDevices::adjustcolor("white", 0.65),
  boundary_lwd=0.25,
  outline_lwd=1.1,
  show_legend=FALSE
)
```

## 判断差异图是否呈现空间聚集

现在回到最初的组间差异图。全局 Moran's I 把每个脑区的差异值与其邻居的差异值作
比较：相邻区域经常同为正或同为负时，统计量趋向正值。置换过程保持 DK68 邻接图不动，
只重新排列脑区上的数值，用来回答“这张已得到的差异图是否比随机排列更聚集”。

```{r inference}
global <- ngeo_moran(
  x,
  row_standardized,
  layer="SCZ_minus_HC",
  permutations=499,
  seed=2026
)
local <- ngeo_local_moran(
  x,
  row_standardized,
  layer="SCZ_minus_HC",
  permutations=499,
  seed=2026,
  adjust="BH",
  null_model="conditional"
)
global
ngeo_inference_contract(global)
```

全局统计量把整张皮层压缩成一个数字，因此不能告诉我们聚集发生在哪里。局部 Moran's I
为每个 DK68 脑区保留一个统计量；把它绘回皮层后，可以区分大范围平滑趋势与少数局部
高值区域。图例表示局部统计量的大小，区域边界仍来自同一套 DK68 分区。

```{r local-map, fig.width=10, fig.height=4.8, fig.alt="DK68 平坦化皮层表面上的局部 Moran I", fig.cap="把每个 DK68 脑区的局部 Moran I 绘回皮层，以定位空间聚集。"}
local_map <- ngeo_parcellation(
  dk$regions,
  values=cbind(local_I=local$local_i),
  centroid=dk$centroids,
  support_size=dk$support_size,
  adjacency=dk$adjacency,
  measures=ngeo_measure(
    name="local Moran I",
    support_behavior="intensive",
    unit="dimensionless"
  ),
  coordinate_space=ngeo_spatial_base(dk$cohort)$coordinate_space
)
local_brain <- ngeo_cortical_map(
  dk$surface,
  values=local_map,
  chart="flat",
  atlas="DK68",
  underlay=dk$underlay,
  underlay_palette="Grays",
  overlay_alpha=0.82,
  palette="viridis",
  na_color=NA_character_
)
plot(
  local_brain,
  main="Local Moran I for SCZ minus HC contrast",
  boundary_color=grDevices::adjustcolor("white", 0.55),
  boundary_lwd=0.25,
  outline_lwd=1.1,
  show_legend=TRUE
)
```

## 把邻接选择写进分析方案

本页的 Moran 检验描述的是一张组间差异图的空间组织，并不替代受试者层面的组间检验。
如果研究目标是检验患者与对照的总体差异，置换单位仍应是完整的受试者记录。实际研究中
还应记录所用图谱、邻接规则、权重标准化、孤立区域处理方式、置换次数与随机种子；这些
选择共同决定空间统计量应如何解释。
