---
title: "分区与聚合"
output: rmarkdown::html_vignette
vignette: >
  %\VignetteIndexEntry{分区与聚合}
  %\VignetteEngine{knitr::rmarkdown}
  %\VignetteEncoding{UTF-8}
---

```{r setup, include=FALSE}
knitr::opts_chunk$set(collapse = TRUE, comment = "#>",
                      fig.width = 7, fig.height = 5)
library(neurogeo)
```

## 基础背景

parcellation 把 vertex、voxel 或 point 分配到 region；aggregation 将观测支持
从细尺度元素改变到区域。聚合规则取决于 measurement semantics：

- intensive（如 thickness、temperature）使用 support-weighted mean；
- extensive 和 count（如面积、事件数）使用 sum；
- categorical 使用显式 mode rule；
- unknown 必须提供明确函数。

## 构造 surface 与 partition

```{r}
coordinates <- matrix(
  c(0,0,0, 1,0,0, 1,1,0, 0,1,0), ncol = 3, byrow = TRUE
)
faces <- matrix(c(1,2,3, 1,3,4), ncol = 3, byrow = TRUE)
surface <- ngeo_surface(
  coordinates, faces,
  values = cbind(
    thickness = c(1, 2, 3, 4),
    surface_area = c(1/3, 1/6, 1/3, 1/6)
  ),
  measures = rbind(
    ngeo_measure(support_behavior = "intensive", unit = "mm"),
    ngeo_measure(support_behavior = "extensive", unit = "mm2")
  )
)
partition <- ngeo_partition(surface, c("A", "A", "B", "B"))
regional <- ngeo_aggregate(surface, partition)
regional$values
```

## 先检查空间分配

```{r plots, fig.alt="surface 数值图与两个区域的元素数"}
old_par <- par(mfrow = c(1, 2))
plot(surface, layer = "thickness", show_edges = TRUE, palette = "Viridis")
plot(partition, col = c("#3b82a0", "#e29b45"), border = NA)
par(old_par)
```

## 检查守恒

extensive map 在聚合前后应保持总量：

```{r}
sum(surface$values[, "surface_area"])
sum(regional$values[, "surface_area"])
```

label 中的 background 和 medial wall 不能猜测，应显式声明。partition 还绑定
source base hash，因此 geometry 或 indexing 改变后不能静默复用。
