---
title: "从顶点到脑区：在皮层表面上完成分区与聚合"
output: rmarkdown::html_vignette
vignette: >
  %\VignetteIndexEntry{从顶点到脑区：在皮层表面上完成分区与聚合}
  %\VignetteEngine{knitr::rmarkdown}
  %\VignetteEncoding{UTF-8}
---

```{r setup, include=FALSE}
knitr::opts_chunk$set(collapse=TRUE, comment="#>", message=FALSE,
                      warning=FALSE, fig.align="center")
library(neurogeo)
source(system.file(
  "tutorial-code", "brain-case-study.R", package="neurogeo",
  mustWork=TRUE
))
vertex <- ngeo_tutorial_vertex_case_control(n_per_group=5, seed=20260811)
maps <- lapply(vertex$supports, function(labels) {
  ngeo_atlas_map(
    vertex$difference,
    labels,
    source_support=vertex$vertex_area
  )
})
```

## 先看顶点尺度的组间差异

皮层表面分析常从数万个顶点开始，但统计模型和结果报告往往需要脑区尺度的数值。本页
用 5 名精神分裂症患者和 5 名健康对照的皮层厚度图，完整走一遍从顶点到脑区的过程。
数据矩阵的每一行对应一个皮层顶点，每一列对应一名受试者。

下图是患者组均值减去对照组均值。连续的颜色变化保留了顶点尺度的细节。我们先把它当作
参照，然后观察不同分区方案会怎样概括同一张图。

```{r vertex-map, fig.width=10, fig.height=4.8, fig.alt="双侧平坦化皮层表面上的顶点尺度患者组减对照组皮层厚度", fig.cap="分区前的顶点尺度组间差异；内侧壁未纳入分析。"}
vertex_limit <- max(abs(ngeo_values(vertex$difference)[, 1L]), na.rm=TRUE)
vertex_map <- ngeo_cortical_map(
  vertex$difference,
  chart="flat",
  atlas="DK68",
  underlay=vertex$underlay,
  underlay_palette="Grays",
  overlay_alpha=0.82,
  palette="Blue-Red 3",
  limits=c(-vertex_limit, vertex_limit),
  na_color=NA_character_
)
plot(
  vertex_map,
  main="Vertex-level SCZ minus HC cortical thickness",
  boundary_color=grDevices::adjustcolor("white", 0.55),
  boundary_lwd=0.25,
  outline_lwd=1.1,
  show_legend=TRUE
)
```

```{r dimensions}
c(
  vertices=nrow(ngeo_values(vertex$surface)),
  subjects=ncol(ngeo_values(vertex$surface)),
  vertices_per_hemisphere=vertex$n_vertex_per_hemi
)
table(vertex$group)
```

维度和分组表是第一道检查：顶点数应与 Conte69 表面一致，两组各有 5 名受试者。聚合
以后行数会变成脑区数，但受试者数量和身份都不会变化。

## 在同一皮层上比较四种分区方案

DK68 与 Schaefer100/200/300 都给同一批顶点贴上区域标签。它们共享皮层几何，却用
不同边界把皮层切分成 68、100、200 或 300 个区域。下图把四套边界放在同一个视图中，
可以预先判断聚合后会保留多少空间细节。

```{r atlas-layout, fig.width=11, fig.height=8, fig.alt="同一双侧皮层表面上的 DK68 与多尺度 Schaefer 图谱", fig.cap="四套图谱使用相同顶点和几何，但以不同边界划分皮层。"}
atlas_names <- c("DK68", "Schaefer100", "Schaefer200", "Schaefer300")
atlas_maps <- lapply(atlas_names, function(atlas) {
  ngeo_cortical_map(
    vertex$surface,
    chart="flat",
    atlas=atlas,
    fill="atlas",
    underlay=vertex$underlay,
    underlay_palette="Grays",
    overlay_alpha=0.78,
    palette="Dynamic",
    na_color=NA_character_
  )
})
atlas_layout <- ngeo_cortical_layout(
  atlas_maps,
  ncol=2L,
  labels=atlas_names,
  shared_scale=FALSE
)
plot(
  atlas_layout,
  boundary_color=grDevices::adjustcolor("white", 0.65),
  boundary_lwd=0.25,
  outline_lwd=1.1,
  show_legend=FALSE
)
```

```{r support-table}
data.frame(
  atlas=names(maps),
  vertices=vapply(maps, function(map) ncol(map$operator), integer(1)),
  parcels=vapply(maps, function(map) nrow(map$operator), integer(1)),
  coverage=vapply(maps, function(map) map$coverage, character(1))
)
```

表格中的顶点数应在各图谱间一致，脑区数则随图谱而变。覆盖率一栏帮助我们确认没有在
转换时意外丢掉属于分析掩膜的顶点。

## 用表面积加权平均汇总皮层厚度

皮层厚度是强度型变量：一个脑区的厚度应表示该区域内的平均厚度。所有顶点厚度之和
没有相应的物理含义。由于网格顶点代表的皮层面积并不完全相同，我们用顶点面积作为权重。函数
`ngeo_atlas_map()` 建立“顶点属于哪个脑区”的稀疏映射，`aggregate_to()` 再据此计算
每个脑区的面积加权平均值。

```{r aggregate-family}
regional <- lapply(
  maps[c("DK68", "Schaefer100", "Schaefer200", "Schaefer300")],
  function(map) aggregate_to(vertex$difference, map$target, map)
)
data.frame(
  atlas=names(regional),
  parcels=vapply(regional, function(x) nrow(ngeo_values(x)), integer(1)),
  contrast_sd=vapply(regional, function(x) {
    stats::sd(ngeo_values(x)[, 1L])
  }, numeric(1))
)
```

结果表中的标准差描述组间差异在各脑区之间的离散程度。图谱越细，局部高低值通常保留
得越多；图谱越粗，同一区域内的变化会被平均。

## 手工核对一个 DK68 脑区

为了确认聚合规则与研究问题一致，我们挑出 DK68 的第一个脑区，直接从原始顶点值和
顶点面积计算加权平均，再与 `aggregate_to()` 的结果比较。两者之差应接近数值精度范围
内的零。这个小检查很适合放进真实分析的质量控制流程。

```{r weighted-check}
dk_id <- ngeo_base_elements(regional$DK68)$region_id
first_id <- dk_id[[1L]]
selected <- vertex$supports$DK68 == first_id
manual <- stats::weighted.mean(
  ngeo_values(vertex$difference)[selected, 1L],
  ngeo_vertex_area(vertex$difference)[selected]
)
computed <- ngeo_values(regional$DK68)[match(first_id, dk_id), 1L]
c(manual=manual, aggregate_to=computed, difference=manual-computed)
```

## 把 Schaefer100 结果放回皮层阅读

一列 100 个数很难呈现解剖位置。下面把每个 Schaefer100 脑区的估计值复制给该区域的
顶点，以便在平坦化皮层表面上显示。图中同一脑区颜色完全一致，这正是脑区聚合后的
块状外观；它帮助定位结果，但不会恢复聚合前的顶点细节。

```{r schaefer-map, fig.width=10, fig.height=4.8, fig.alt="Schaefer100 脑区上的患者组减对照组聚合结果", fig.cap="每种颜色代表一个 Schaefer100 脑区的面积加权平均组间差异。"}
schaefer_limit <- max(
  abs(ngeo_values(regional$Schaefer100)[, 1L]),
  na.rm=TRUE
)
schaefer_map <- ngeo_cortical_map(
  vertex$difference,
  values=regional$Schaefer100,
  chart="flat",
  atlas="Schaefer100",
  underlay=vertex$underlay,
  underlay_palette="Grays",
  overlay_alpha=0.82,
  palette="Blue-Red 3",
  limits=c(-schaefer_limit, schaefer_limit),
  na_color=NA_character_
)
plot(
  schaefer_map,
  main="Schaefer100-supported SCZ minus HC",
  boundary_color=grDevices::adjustcolor("white", 0.55),
  boundary_lwd=0.25,
  outline_lwd=1.1,
  show_legend=TRUE
)
```

## 根据测量含义选择聚合规则

面积、体积这类总量型变量通常应在区域内求和；分区标签这类类别变量需要事先规定多数
规则；皮层厚度这类强度型变量则适合求加权平均。聚合方法必须由测量的科学含义决定。
无论采用哪套图谱，统计推断中的独立观测仍是那 10 名受试者；聚合后的脑区属于同一人的
重复空间测量。
