---
title: "真实皮层表面上的分区与聚合"
output: rmarkdown::html_vignette
vignette: >
  %\VignetteIndexEntry{真实皮层表面上的分区与聚合}
  %\VignetteEngine{knitr::rmarkdown}
  %\VignetteEncoding{UTF-8}
---

```{r setup, include=FALSE}
knitr::opts_chunk$set(collapse=TRUE, comment="#>", message=FALSE,
                      warning=FALSE, fig.align="center")
library(neurogeo)
source(system.file(
  "tutorial-code", "brain-case-study.R", package="neurogeo",
  mustWork=TRUE
))
vertex <- ngeo_tutorial_vertex_case_control(n_per_group=5, seed=20260811)
maps <- ngeo_tutorial_support_maps(vertex$difference)
```

## 从 5 名 HC 与 5 名 SCZ 的 vertex maps 开始

本页不再用四个顶点的方形说明 aggregation。输入是同一双侧 flat surface 上的
5 名 HC 与 5 名 SCZ；每一行是一个 cortical vertex，每一列是一名受试者。
下面先画描述性的 SCZ-minus-HC thickness，再讨论怎样改变 support。

```{r vertex-map, fig.width=10, fig.height=4.8, fig.alt="双侧 flat surface 上的 vertex-level SCZ 减 HC 皮层厚度", fig.cap="分区前先检查连续 vertex effect 与 medial-wall mask。"}
ngeo_tutorial_plot_flat(
  vertex$difference,
  atlas="DK68",
  title="Vertex-level SCZ minus HC cortical thickness",
  diverging=TRUE
)
```

```{r dimensions}
c(
  vertices=nrow(ngeo_values(vertex$surface)),
  subjects=ncol(ngeo_values(vertex$surface)),
  vertices_per_hemisphere=vertex$n_vertex_per_hemi
)
table(vertex$group)
```

## 同一 surface 上声明多个 atlas support

DK68、Schaefer100/200/300 与 Glasser360 都是与同一 ordered
vertex base 对齐的 label support。atlas 改变的是区域边界和 operator，不会替换
surface geometry，也不会改变 10 名受试者的身份。

```{r atlas-layout, fig.width=11, fig.height=8, fig.alt="同一双侧 flat surface 上的 DK68 与 Schaefer 多尺度 atlas", fig.cap="每个 atlas 都在同一 vertex geometry 上显示自己的边界。"}
atlas_layout <- ngeo_tutorial_atlas_layout(
  vertex,
  atlases=c("DK68", "Schaefer100", "Schaefer200", "Schaefer300")
)
plot(atlas_layout, show_legend=FALSE)
```

```{r support-table}
data.frame(
  atlas=names(maps),
  vertices=vapply(maps, function(map) ncol(map$operator), integer(1)),
  parcels=vapply(maps, function(map) nrow(map$operator), integer(1)),
  coverage=vapply(maps, function(map) map$coverage, character(1))
)
```

## intensive thickness 使用 vertex-area weighted mean

`ngeo_atlas_map()` 把 vertex area 写入 support operator；`aggregate_to()` 根据
thickness 的 intensive measure semantics 计算 area-weighted parcel mean。

```{r aggregate-family}
regional <- lapply(
  maps[c("DK68", "Schaefer100", "Schaefer200", "Schaefer300")],
  function(map) aggregate_to(vertex$difference, map$target, map)
)
data.frame(
  atlas=names(regional),
  parcels=vapply(regional, function(x) nrow(ngeo_values(x)), integer(1)),
  contrast_sd=vapply(regional, function(x) {
    stats::sd(ngeo_values(x)[, 1L])
  }, numeric(1))
)
```

下面对 DK68 的第一个 parcel 手工核对一次 area-weighted mean。该检查把数值
结果、atlas membership 与 source support 联系起来，而不是只相信矩阵维度。

```{r weighted-check}
dk_id <- ngeo_base_elements(regional$DK68)$region_id
first_id <- dk_id[[1L]]
selected <- vertex$supports$DK68 == first_id
manual <- stats::weighted.mean(
  ngeo_values(vertex$difference)[selected, 1L],
  ngeo_vertex_area(vertex$difference)[selected]
)
computed <- ngeo_values(regional$DK68)[match(first_id, dk_id), 1L]
c(manual=manual, aggregate_to=computed, difference=manual-computed)
```

## 聚合结果必须回到 flat surface

parcel estimate lift 回 vertices 只是为了绘图；同一 parcel 内的颜色相同，结果
仍然是 parcel-supported，而不是重建的 vertex effect。

```{r schaefer-map, fig.width=10, fig.height=4.8, fig.alt="Schaefer100 support 上的 SCZ 减 HC 聚合结果", fig.cap="Schaefer100 parcel estimate 显示在原始 flat surface 上。"}
schaefer_id <- ngeo_base_elements(regional$Schaefer100)$region_id
schaefer_value <- ngeo_values(regional$Schaefer100)[, 1L]
schaefer_lift <- schaefer_value[
  match(vertex$supports$Schaefer100, schaefer_id)
]
ngeo_tutorial_plot_flat(
  vertex$difference,
  values=schaefer_lift,
  atlas="Schaefer100",
  title="Schaefer100-supported SCZ minus HC",
  diverging=TRUE
)
```

对 extensive quantity（例如 cortical area），聚合目标应是总和；对 categorical
label 应使用明确的 mode rule。本页的 thickness 是 intensive，因此不能把 parcel
sum 当作厚度，也不能把 parcels 当作额外的独立受试者。
