---
title: "DK68 cohort 与 Conte69 vertex 数据的质量控制"
output: rmarkdown::html_vignette
vignette: >
  %\VignetteIndexEntry{DK68 cohort 与 Conte69 vertex 数据的质量控制}
  %\VignetteEngine{knitr::rmarkdown}
  %\VignetteEncoding{UTF-8}
---

```{r setup, include=FALSE}
knitr::opts_chunk$set(
  collapse = TRUE, comment = "#>", message = FALSE, warning = FALSE,
  fig.align = "center"
)
library(neurogeo)
source(system.file(
  "tutorial-code", "brain-case-study.R",
  package = "neurogeo", mustWork = TRUE
))
dk <- ngeo_tutorial_dk_case_control(
  n_per_group = 100, seed = 20260810
)
vertex <- ngeo_tutorial_vertex_case_control(
  n_per_group = 5, seed = 20260811
)
```

## Validation 与 QC 回答不同问题

`ngeo_validate()` 检查结构性 invariants：DK68 的 68 个 ordered parcels
是否与 200 个 subject layers 对齐，vertex values 是否与 Conte69 topology
逐行对应，measure 与 coordinate-space metadata 是否完整。`ngeo_qc()`
则汇总需要研究者判断的 coverage、missingness、range 和 topology 情况；
它不会自动修复数据。

```{r validate}
stopifnot(
  identical(dim(ngeo_values(dk$cohort)), c(68L, 200L)),
  ncol(ngeo_values(vertex$surface)) == 10L
)
ngeo_validate(dk$cohort, "strict")
ngeo_validate(vertex$surface, "strict")

dk_qc <- ngeo_qc(dk$cohort)
vertex_qc <- ngeo_qc(vertex$surface)
dk_qc$summary
head(dk_qc$layer_summary)
vertex_qc$summary
```

## 表格检查必须和 cortical map 一起看

一个 global `pass` 不能显示局部解剖 pattern 是否异常。先检查一名 HC
的 DK68 thickness map；这张 flat-surface 图把 68 个 parcel values
重新放回同一 Conte69 cortical foundation。

```{r subject-map, fig.width=10, fig.height=4.8, fig.alt="Conte69 flat surface 上一名 HC 的 DK68 cortical thickness", fig.cap="表格 QC 检查数值与 metadata；brain map 检查空间 pattern。"}
ngeo_tutorial_plot_flat(
  dk$cohort,
  layer = "sub-001",
  title = "Visual QC: HC sub-001 cortical thickness"
)
```

再看 vertex-level group contrast。如果 group labels、vertex order 或
hemisphere binding 被弄错，均值和标准差可能仍然看似合理，而 cortical
pattern 会暴露 alignment 问题。

```{r contrast-map, fig.width=10, fig.height=4.8, fig.alt="Conte69 flat surface 上的 vertex SCZ 减 HC contrast", fig.cap="SCZ--HC contrast 是检查 group/layer alignment 的空间诊断。"}
ngeo_tutorial_plot_flat(
  vertex$difference,
  layer = "SCZ_minus_HC",
  title = "QC target: SCZ - HC thickness",
  diverging = TRUE
)
```

## 有界 values scan

大型 cohort 可以限制一次 QC 扫描的 cells。报告必须明确哪些 checks
没有完整评估，不能把未读取的 block 静默记为通过。

```{r bounded-qc}
bounded_qc <- ngeo_qc(
  dk$cohort,
  max_value_cells = 1000
)
bounded_qc$checks
```

## Schaefer200 support coverage

完整 map 应把每个可分析 cortical vertex 分配到 Schaefer200 parcel。
为了展示 coverage failure，下面显式移除一组具有较强模拟 case-control
effect 的 vertices，并同时查看 sparse support diagnostics 和 brain mask。

```{r support-coverage}
complete_labels <- vertex$supports$Schaefer200
complete_map <- ngeo_atlas_map(
  vertex$difference,
  complete_labels,
  source_support = ngeo_vertex_area(vertex$difference)
)

partial_labels <- complete_labels
missing_vertex <- vertex$truth < stats::quantile(
  vertex$truth, probs = 0.08
)
partial_labels[missing_vertex] <- NA_character_
partial_map <- ngeo_atlas_map(
  vertex$difference,
  partial_labels,
  source_support = ngeo_vertex_area(vertex$difference)
)

coverage_qc <- ngeo_qc(
  vertex$difference,
  support_map = partial_map
)
coverage_qc$checks
```

```{r coverage-map, fig.width=10, fig.height=4.8, fig.alt="Conte69 flat surface 上缺失部分 Schaefer200 coverage 的 vertex mask", fig.cap="白色缺口显示未进入 support operator 的 cortical vertices。"}
coverage_surface <- ngeo_tutorial_surface_map(
  vertex$difference,
  as.numeric(!is.na(partial_labels)),
  name = "Schaefer200 coverage",
  unit = "binary"
)
ngeo_tutorial_plot_flat(
  coverage_surface,
  layer = "Schaefer200 coverage",
  title = "Schaefer200 vertex coverage",
  palette = "Blues 3"
)
```

```{r atlas-reference, fig.width=10, fig.height=4.8, fig.alt="Conte69 flat surface 上完整的 Schaefer200 分区", fig.cap="coverage mask 应与声明的 Schaefer200 target support 一起检查。"}
ngeo_tutorial_plot_atlas(
  vertex,
  atlas = "Schaefer200",
  title = "Complete Schaefer200 support"
)
```

QC 不执行 registration、preprocessing、outlier removal 或 inference。
通过报告只证明已执行 checks 的结果；它不证明 study design、诊断标签或
解剖配准本身正确。
