---
title: "从一名被试到图谱覆盖：皮层数据的质量控制"
output: rmarkdown::html_vignette
vignette: >
  %\VignetteIndexEntry{从一名被试到图谱覆盖：皮层数据的质量控制}
  %\VignetteEngine{knitr::rmarkdown}
  %\VignetteEncoding{UTF-8}
---

```{r setup, include=FALSE}
knitr::opts_chunk$set(
  collapse = TRUE, comment = "#>", message = FALSE, warning = FALSE,
  fig.align = "center"
)
library(neurogeo)
source(system.file(
  "tutorial-code", "brain-case-study.R",
  package = "neurogeo", mustWork = TRUE
))
dk <- ngeo_tutorial_dk_case_control(
  n_per_group = 100, seed = 20260810
)
vertex <- ngeo_tutorial_vertex_case_control(
  n_per_group = 5, seed = 20260811
)
```

这一页模拟正式建模前的一次质量控制会议。我们有 DK68 上的 100 名健康对照者和
100 名精神分裂症患者，也有 Conte69 顶点样本，每组各 5 人。检查从对象结构开始，
随后观察单名被试和组间差值，最后故意制造一处 Schaefer200 覆盖缺口，看看表格和
脑图各自能告诉我们什么。

## 先确认对象完整，再寻找数据异常

`ngeo_validate()` 检查分区、顶点、被试图层和几何是否彼此对齐；`ngeo_qc()` 则汇总
缺失值、数值范围、覆盖率和网格情况。前者回答“对象能否按当前结构解释”，后者
提示“哪些现象需要研究者判断”。先对两份数据各运行一次。

```{r validate}
stopifnot(
  identical(dim(ngeo_values(dk$cohort)), c(68L, 200L)),
  ncol(ngeo_values(vertex$surface)) == 10L
)
ngeo_validate(dk$cohort, "strict")
ngeo_validate(vertex$surface, "strict")

dk_qc <- ngeo_qc(dk$cohort)
vertex_qc <- ngeo_qc(vertex$surface)
dk_qc$summary
head(dk_qc$layer_summary)
vertex_qc$summary
```

输出中的摘要适合发现缺失值和不合理范围，却看不到异常发生在左半球还是右半球。
因此，表格检查之后要回到脑图。

## 第一名健康对照者的厚度分布合理吗？

先看第一名健康对照者的 DK68 厚度图。我们关注的是是否存在孤立极值、明显半球
跳变或整片缺失，而不是从单名被试推断组间差异。

```{r subject-map, fig.width=10, fig.height=4.8, fig.alt="一名健康对照者的 DK68 皮层厚度显示在 Conte69 展开表面上", fig.cap="数值摘要用于发现范围异常，脑图用于确定异常所在的皮层位置。"}
subject_map <- ngeo_cortical_map(
  dk$surface,
  values = dk$cohort,
  layer = "sub-001",
  chart = "flat",
  atlas = "DK68",
  underlay = dk$underlay,
  underlay_palette = "Grays",
  overlay_alpha = 0.82,
  palette = "viridis",
  na_color = NA_character_
)
plot(
  subject_map,
  main = "Visual QC: HC sub-001 cortical thickness",
  boundary_color = grDevices::adjustcolor("white", 0.55),
  boundary_lwd = 0.25,
  outline_lwd = 1.1
)
```

单名被试看起来合理后，再看顶点水平的患者组减健康对照组差值。若组别标签、顶点
顺序或半球对应出错，均值和标准差仍可能落在正常范围，但图上常会出现难以解释的
断裂或镜像。

```{r contrast-map, fig.width=10, fig.height=4.8, fig.alt="Conte69 展开表面上的顶点水平组间皮层厚度差值", fig.cap="组间差值图帮助检查组别、图层和顶点顺序是否形成连贯的空间图样。"}
contrast_limit <- max(abs(ngeo_values(vertex$difference)), na.rm = TRUE)
contrast_map <- ngeo_cortical_map(
  vertex$difference,
  layer = "SCZ_minus_HC",
  chart = "flat",
  atlas = "DK68",
  underlay = vertex$underlay,
  underlay_palette = "Grays",
  overlay_alpha = 0.82,
  palette = "Blue-Red 3",
  limits = c(-contrast_limit, contrast_limit),
  na_color = NA_character_
)
plot(
  contrast_map,
  main = "QC target: SCZ - HC thickness",
  boundary_color = grDevices::adjustcolor("white", 0.55),
  boundary_lwd = 0.25,
  outline_lwd = 1.1
)
```

## 数据很大时，质量检查读到了多少数值？

大型队列可能无法一次扫描全部单元格。下面把这次检查限制为 1,000 个数值，观察
报告怎样标记完整检查和抽样检查。这样读者不会把“尚未扫描”误解为“已经通过”。

```{r bounded-qc}
bounded_qc <- ngeo_qc(
  dk$cohort,
  max_value_cells = 1000
)
bounded_qc$checks
```

结果中应明确哪些项目受 `max_value_cells` 限制。若关键检查只覆盖部分数据，可以
增加预算、分批运行，或把这项限制写入质量报告；不应只保留一个笼统的通过标记。

## Schaefer200 是否覆盖了所有可分析顶点？

完整的 Schaefer200 标签应把每个可分析皮层顶点分配到一个分区。为了演示覆盖问题，
我们复制标签并删除模拟效应较强的一小部分顶点，再为完整标签和残缺标签分别建立
映射。质量报告应发现后者存在未覆盖顶点。

```{r support-coverage}
complete_labels <- vertex$supports$Schaefer200
complete_map <- ngeo_atlas_map(
  vertex$difference,
  complete_labels,
  source_support = ngeo_vertex_area(vertex$difference)
)

partial_labels <- complete_labels
missing_vertex <- vertex$truth < stats::quantile(
  vertex$truth, probs = 0.08
)
partial_labels[missing_vertex] <- NA_character_
partial_map <- ngeo_atlas_map(
  vertex$difference,
  partial_labels,
  source_support = ngeo_vertex_area(vertex$difference)
)

coverage_qc <- ngeo_qc(
  vertex$difference,
  support_map = partial_map
)
coverage_qc$checks
```

表格能给出缺失比例，但还不知道缺口集中在哪里。下面把“有标签”编码为 1、缺失
编码为空白，再画回展开表面。

```{r coverage-map, fig.width=10, fig.height=4.8, fig.alt="Schaefer200 标签覆盖缺口显示在 Conte69 展开表面上", fig.cap="白色区域表示没有被分配到 Schaefer200 分区的可分析顶点。"}
coverage_values <- as.numeric(!is.na(partial_labels))
coverage_map <- ngeo_cortical_map(
  vertex$surface,
  values = coverage_values,
  chart = "flat",
  atlas = "Schaefer200",
  underlay = vertex$underlay,
  underlay_palette = "Grays",
  overlay_alpha = 0.82,
  palette = "Blues 3",
  na_color = NA_character_
)
plot(
  coverage_map,
  main = "Schaefer200 vertex coverage",
  boundary_color = grDevices::adjustcolor("white", 0.55),
  boundary_lwd = 0.25,
  outline_lwd = 1.1
)
```

再画完整 Schaefer200 作为参照，可以判断缺口跨越了哪些分区边界，而不是只看到一个
百分比。

```{r atlas-reference, fig.width=10, fig.height=4.8, fig.alt="完整的 Schaefer200 分区显示在 Conte69 展开表面上", fig.cap="完整图谱为覆盖缺口提供分区位置参照。"}
complete_atlas_map <- ngeo_cortical_map(
  vertex$surface,
  chart = "flat",
  atlas = "Schaefer200",
  fill = "atlas",
  underlay = vertex$underlay,
  underlay_palette = "Grays",
  overlay_alpha = 0.78,
  palette = "Dynamic",
  na_color = NA_character_
)
plot(
  complete_atlas_map,
  main = "Complete Schaefer200 support",
  boundary_lwd = 0.35,
  outline_lwd = 1.1,
  show_legend = FALSE
)
```

遇到自己的数据时，可以按问题采取不同动作：结构验证失败就停止分析并修复对齐；
单名被试出现局部异常就回查原始影像和处理日志；覆盖不足就核对图谱版本、内侧壁
和掩膜；只做了有界扫描则在报告中标明范围。质量控制帮助定位问题，但不会替代
配准、预处理、异常值处置方案或后续统计推断。
