---
title: "统一科学质量控制：从有效对象到可分析对象"
output: rmarkdown::html_vignette
vignette: >
  %\VignetteIndexEntry{统一科学质量控制：从有效对象到可分析对象}
  %\VignetteEngine{knitr::rmarkdown}
  %\VignetteEncoding{UTF-8}
---

```{r setup, include=FALSE}
knitr::opts_chunk$set(collapse = TRUE, comment = "#>")
library(neurogeo)
```

## 为什么 validation 之后还需要 QC

`ngeo_validate()` 回答“对象结构是否符合 NGCS 不变量”。例如 domain 与
values 是否严格对齐、surface face 索引是否有效、affine 是否可逆。

`ngeo_qc()` 回答另一类问题：“对象虽然有效，但直接分析是否存在科学风险”。
例如空间名称未知、测量语义未知、某张 map 全部为常数、atlas 覆盖不完整，或者
flatmap 含有折叠 face。QC 不修改数据，也不会猜测缺失的语义。

## 最小工作流

```{r basic-qc}
x <- ngeo_points(
  matrix(c(0, 0, 1, 0, 2, 0), ncol = 2, byrow = TRUE),
  values = cbind(
    signal = c(1, 2, 3),
    constant = c(5, 5, 5)
  )
)

ngeo_validate(x, "strict")
qc <- ngeo_qc(x)
qc
qc$checks
qc$map_summary
```

这个对象结构有效，但默认空间、测量语义和单位都是 `unknown`，而且
`constant` 没有空间变异。因此 QC 返回 warning。正确做法是回到数据来源补充
元数据，而不是让 QC 自动填写。

```{r qc-plot, fig.width=6, fig.height=4}
plot(qc)
```

## 状态的含义

- `pass`：该项没有发现已声明的风险；
- `info`：描述性结果，可能完全合理；
- `warning`：继续分析前需要作出明确决定；
- `not_evaluated`：检查超过资源预算，没有偷偷加载大数据；
- `not_applicable`：当前 domain 没有该能力。

## 明确测量语义

```{r known-semantics}
y <- ngeo_points(
  matrix(c(0, 0, 1, 0, 2, 0), ncol = 2, byrow = TRUE),
  values = cbind(signal = c(1, 2, 3)),
  measures = ngeo_measure(
    spatial_semantics = "intensive",
    units = "a.u."
  ),
  space = ngeo_space(
    space_id = "study_native",
    kind = "unknown",
    units = "mm"
  )
)

ngeo_qc(y)$checks
```

## 大 values block 不会被隐式物化

`max_value_cells` 是 QC 可以读取的最大 element-by-map 单元数。超过预算时，
domain 和其他元数据仍会检查，但 map missingness 会标记为
`not_evaluated`。

```{r budget}
ngeo_qc(y, max_value_cells = 2)$checks
```

对于 file-backed CIFTI 或其他大型对象，应根据机器资源显式提高预算；不要为了
得到一个 QC 数字而无条件加载完整数据。

## atlas 与 change of support

```{r support-qc}
atlas <- ngeo_atlas_map(
  y,
  c("A", "A", NA),
  source_support = rep(1, 3)
)
support_qc <- ngeo_qc(y, support_map = atlas)
support_qc$checks[
  support_qc$checks$check %in%
    c("support_coverage", "support_conservation"),
]
```

覆盖不完整与质量不守恒是两件不同的事。partial atlas 可以是有意设计，但必须在
结果中保留 coverage 决策。

## 皮层 chart

对带有 flat chart 的 surface，QC 会汇总 charted face 比例、fold 数量、面积比
有限性和最大角度误差。Viewing projection 出现重叠并不自动等于对象无效，但它
说明这张图不能被解释为度量保持的皮层展开。

## 边界

`ngeo_qc()` 不执行 registration、resampling、surface reconstruction、异常值
删除或统计推断。它也不是“绿色就一定科学正确”的认证。最终判断仍依赖研究设计、
数据来源、测量语义和分析假设。
