---
title: "DK68 与 vertex case-control 数据的质量控制"
output: rmarkdown::html_vignette
vignette: >
  %\VignetteIndexEntry{DK68 与 vertex case-control 数据的质量控制}
  %\VignetteEngine{knitr::rmarkdown}
  %\VignetteEncoding{UTF-8}
---

```{r setup, include=FALSE}
knitr::opts_chunk$set(collapse=TRUE, comment="#>", message=FALSE,
                      warning=FALSE, fig.align="center")
library(neurogeo)
source(system.file("tutorial-code", "brain-case-study.R",
                   package="neurogeo", mustWork=TRUE))
dk <- ngeo_tutorial_dk_case_control()
vertex <- ngeo_tutorial_vertex_case_control()
```

## Validation 与 QC 回答不同问题

`ngeo_validate()` 检查 structural invariants：68 个 DK rows 在 200 名 subjects
间对齐，layer metadata 与 columns 对齐，measure semantics 合法。`ngeo_qc()`
报告需要科学判断的情况，但不会自动修复。

```{r validate}
ngeo_validate(dk$cohort, "strict")
qc <- ngeo_qc(dk$cohort)
qc$summary
qc$checks
head(qc$layer_summary)
```

## QC 必须保持空间导向

subject map、case-control contrast 与 tabular QC 应一起检查。global pass 无法显示
局部但解剖上不合理的 pattern。

```{r brain-qc, fig.width=9, fig.height=4.6, fig.alt="用于 visual QC 的一名模拟 HC DK68 皮层厚度图", fig.cap="Structural validation 与脑图回答互补的 QC 问题。"}
ngeo_tutorial_plot_dk(
  dk$cohort, "sub-001", title="Visual QC：sub-001 皮层厚度"
)
```

```{r qc-plot, fig.width=7, fig.height=4, fig.alt="neurogeo QC statuses summary plot", fig.cap="status plot 汇总 machine-readable checks，但不能在 cortex 上定位异常。"}
plot(qc)
```

## 显式限制 values scan

大 cohort 可用 `max_value_cells` 限制 QC 读取的 cells。bounded scan 会明确报告
未评估的内容，不会把未读取 block 静默当作 pass。

```{r budget}
bounded_qc <- ngeo_qc(dk$cohort, max_value_cells=1000)
bounded_qc$checks
```

## 在 vertex 数据上检查 support coverage

完整 Schaefer200-sized 教学 map 把 672 个 vertices 各自分给一个 target parcel。
随后移除一部分前颞 vertices，同时在脑图和 sparse diagnostics 中查看 partial coverage。

```{r support}
complete_map <- ngeo_atlas_map(
  vertex$difference, vertex$supports$Schaefer200,
  source_support=ngeo_vertex_area(vertex$difference)
)
partial_labels <- vertex$supports$Schaefer200
partial_labels[vertex$truth < -0.10] <- NA_character_
partial_map <- ngeo_atlas_map(
  vertex$difference, partial_labels,
  source_support=ngeo_vertex_area(vertex$difference)
)
ngeo_qc(vertex$difference, support_map=partial_map)$checks
```

```{r coverage-brain, fig.width=9, fig.height=4.5, fig.alt="双侧 cortex 上前颞区域缺失的 vertex coverage mask", fig.cap="脑图显示 missing support，support-map QC 给出定量诊断。"}
coverage_surface <- ngeo_tutorial_surface_map(
  vertex$difference, as.numeric(!is.na(partial_labels)),
  "support coverage", unit="binary"
)
plot(coverage_surface, chart="flat", show_edges=FALSE, palette="Blues 3")
```

QC 不执行 registration、preprocessing、outlier removal 或 inference。passing report
只是已执行 checks 的证据，不证明 study design 或 anatomy 正确。
