---
title: "读入神经影像后，第一步应该检查什么"
output: rmarkdown::html_vignette
vignette: >
  %\VignetteIndexEntry{读入神经影像后，第一步应该检查什么}
  %\VignetteEngine{knitr::rmarkdown}
  %\VignetteEncoding{UTF-8}
---

```{r setup, include=FALSE}
knitr::opts_chunk$set(
  collapse = TRUE, comment = "#>", message = FALSE, warning = FALSE,
  fig.align = "center"
)
library(neurogeo)
source(system.file(
  "tutorial-code", "brain-case-study.R",
  package = "neurogeo", mustWork = TRUE
))
dk <- ngeo_tutorial_dk_case_control(
  n_per_group = 100, seed = 20260810
)
vertex <- ngeo_tutorial_vertex_case_control(
  n_per_group = 5, seed = 20260811
)
```

假设我们收到一批皮层厚度文件：主研究是 DK68 分区上的 100 名健康对照者和
100 名精神分裂症患者，另有一份 Conte69 顶点样本用于检查表面数据，每组各 5 人。
这一页从“文件已经在磁盘上”开始，依次完成三件事：读入不同格式、核对空间顺序，
再用一项简单空间统计确认对象已经具备分析所需的信息。

## 我们希望文件读入后变成什么样？

先查看两份已经整理好的目标对象。它们示范了读取结果应保留的信息：数值矩阵、
被试图层、测量单位，以及体素或顶点所在的空间。

```{r target-contract}
list(
  dk_dimensions = dim(ngeo_values(dk$cohort)),
  vertex_dimensions = dim(ngeo_values(vertex$surface)),
  vertex_faces = nrow(
    ngeo_spatial_base(vertex$surface)$geometry$faces
  ),
  groups = table(vertex$group),
  measures = ngeo_measures(vertex$surface)
)
```

DK68 对象应有 68 行和 200 列；Conte69 对象应有 64,984 行和 10 列，并带有完整
三角网格。维度只是起点。对表面数据，更直观的检查是把数值放回左右半球，看看
它们是否落在预期位置。下面画出顶点水平的患者组减健康对照组差值。

```{r read-target-map, fig.width=10, fig.height=4.8, fig.alt="Conte69 展开表面上的顶点水平组间皮层厚度差值", fig.cap="读入表面数据时，几何、左右半球和顶点顺序共同决定每个数值画在哪里。"}
reader_limit <- max(abs(ngeo_values(vertex$difference)), na.rm = TRUE)
reader_map <- ngeo_cortical_map(
  vertex$difference,
  layer = "SCZ_minus_HC",
  chart = "flat",
  atlas = "DK68",
  underlay = vertex$underlay,
  underlay_palette = "Grays",
  overlay_alpha = 0.82,
  palette = "Blue-Red 3",
  limits = c(-reader_limit, reader_limit),
  na_color = NA_character_
)
plot(
  reader_map,
  main = "Reader target: SCZ - HC thickness",
  boundary_color = grDevices::adjustcolor("white", 0.55),
  boundary_lwd = 0.25,
  outline_lwd = 1.1
)
```

如果左右半球互换、中央沟附近出现不连续条带，或大片数值落入内侧壁，首先应怀疑
索引或表面配对，而不是急着解释疾病效应。

## 同一批信息怎样从四种格式进入 R？

NIfTI、GIFTI、CIFTI 和 FreeSurfer 文件存放信息的方式不同，因此各有对应的读取
函数。下面用软件包自带的小型文件走一遍真实读取流程。它们只用于展示格式结构；
科学案例仍是上面的两组皮层数据。读取过程不会替我们执行配准或重采样。

```{r readers}
golden <- function(name) {
  system.file(
    "extdata", "golden", name,
    package = "neurogeo", mustWork = TRUE
  )
}
reader_contracts <- list()

if (requireNamespace("RNifti", quietly = TRUE)) {
  volume <- read_ngeo_nifti(
    golden("tiny.nii.gz"), checksum = TRUE
  )
  ngeo_validate(volume, "strict")
  reader_contracts$nifti <- list(
    base = ngeo_base_type(volume),
    dimensions = dim(ngeo_values(volume))
  )
}

if (requireNamespace("gifti", quietly = TRUE)) {
  surface <- read_ngeo_gifti(
    geometry = golden("tetra.surf.gii"),
    data = c(thickness = golden("tetra.shape.gii")),
    labels = c(atlas = golden("tetra.label.gii")),
    checksum = TRUE
  )
  ngeo_validate(surface, "strict")
  reader_contracts$gifti <- list(
    base = ngeo_base_type(surface),
    vertices = nrow(ngeo_values(surface)),
    faces = nrow(ngeo_spatial_base(surface)$geometry$faces)
  )
}

if (requireNamespace("cifti", quietly = TRUE)) {
  dense <- read_ngeo_cifti(
    golden("tiny.dscalar.nii"), checksum = TRUE
  )
  ngeo_validate(dense, "strict")
  reader_contracts$cifti <- list(
    base = ngeo_base_type(dense),
    dimensions = dim(ngeo_values(dense)),
    components = table(
      ngeo_base_elements(dense)$component_id
    )
  )
}

if (requireNamespace("freesurferformats", quietly = TRUE)) {
  freesurfer <- read_ngeo_freesurfer(
    geometry = golden("tetra.surface"),
    data = c(thickness = golden("tetra.curv")),
    labels = golden("tetra.annot"),
    checksum = TRUE
  )
  ngeo_validate(freesurfer, "strict")
  reader_contracts$freesurfer <- list(
    base = ngeo_base_type(freesurfer),
    vertices = nrow(ngeo_values(freesurfer)),
    faces = nrow(
      ngeo_spatial_base(freesurfer)$geometry$faces
    )
  )
}
reader_contracts
```

`reader_contracts` 汇总了每种格式最基本的结果。NIfTI 返回体素空间，GIFTI 和
FreeSurfer 表面返回顶点与面片，CIFTI 还会把不同脑结构记录在有序的灰质坐标轴
上。看到这些输出时，应问的不是“函数有没有报错”，而是元素数、面片数和脑结构
是否符合文件本身的预期。

## 在做统计之前，逐项核对空间顺序

现在回到 Conte69 样本。我们先确认数值行数等于顶点数，坐标行数也等于顶点数；
再确认 10 个数值列都有对应的被试图层。只有这些关系成立，网格邻接才能和组间
差值使用同一套顶点顺序。

```{r post-read-checks}
ngeo_validate(vertex$surface, "strict")
stopifnot(
  nrow(ngeo_values(vertex$surface)) ==
    nrow(ngeo_base_elements(vertex$surface)),
  nrow(ngeo_values(vertex$surface)) ==
    nrow(ngeo_spatial_base(vertex$surface)$geometry$coordinates$anatomical),
  ncol(ngeo_values(vertex$surface)) ==
    nrow(ngeo_layers(vertex$surface))
)

vertex_weights <- ngeo_spatial_weights(
  vertex$difference,
  method = "mesh_contiguity",
  style = "W"
)
vertex_moran <- ngeo_moran(
  vertex$difference,
  vertex_weights,
  layer = "SCZ_minus_HC",
  permutations = 99,
  seed = 20260811,
  zero_policy = TRUE
)
vertex_moran
```

Moran's I 在这里描述组间差值是否沿表面网格呈现空间聚集。`zero_policy=TRUE` 让
内侧壁等没有可见邻居的顶点保留为空邻接，而不是人为给它们添加连边。这个结果只
回答差值图的空间结构，不是患者组与对照组的总体显著性检验。

## 写出再读回，哪些信息应该完全一致？

最后用一个很小的 GIFTI 表面做回环检查：先读取，写到临时文件，再读回来。
小表面不用于解释脑效应，它的优点是可以快速看清写出过程有没有改变顶点和面片。

```{r tiny-gifti-contract}
if (all(vapply(
  c("gifti", "freesurferformats"),
  requireNamespace, logical(1), quietly = TRUE
))) {
  fixture_path <- system.file(
    "extdata", "golden", "tetra.surf.gii",
    package = "neurogeo", mustWork = TRUE
  )
  tiny_before <- read_ngeo_gifti(
    fixture_path, checksum = TRUE
  )
  output_path <- tempfile(fileext = ".surf.gii")
  tiny_manifest <- write_ngeo_gifti(
    tiny_before, output_path
  )
  tiny_after <- read_ngeo_gifti(
    tiny_manifest$geometry, checksum = TRUE
  )

  before_base <- ngeo_spatial_base(tiny_before)
  after_base <- ngeo_spatial_base(tiny_after)
  stopifnot(
    identical(
      before_base$geometry$faces,
      after_base$geometry$faces
    ),
    identical(
      dim(before_base$geometry$coordinates[[1L]]),
      dim(after_base$geometry$coordinates[[1L]])
    )
  )
  unlink(unlist(tiny_manifest), force = TRUE)
  list(
    vertices = nrow(before_base$geometry$coordinates[[1L]]),
    faces = nrow(before_base$geometry$faces),
    round_trip_aligned = TRUE
  )
}
```

回环后的顶点数、面片内容和坐标维度都应与写出前一致。若这一步失败，应先处理格式
问题；若它通过，也只能说明这一个对象被忠实保存，不能据此断定两名被试或两套
图谱已经配准。

因此，拿到新文件时可以按以下顺序作决定：先用专用读取函数保留格式中的空间信息，
再把数值画回脑表面检查半球和边界，随后验证行、坐标、面片与图层数量，最后才建立
空间权重或开始建模。需要保存派生数据时，再增加一次写出—读回检查。
