---
title: "把 surface、CIFTI 与 ROI/cohort 读成同一神经影像数据模型"
output: rmarkdown::html_vignette
vignette: >
  %\VignetteIndexEntry{把 surface、CIFTI 与 ROI/cohort 读成同一神经影像数据模型}
  %\VignetteEngine{knitr::rmarkdown}
  %\VignetteEncoding{UTF-8}
---

```{r setup, include=FALSE}
knitr::opts_chunk$set(
  collapse = TRUE, comment = "#>", message = FALSE, warning = FALSE,
  fig.align = "center"
)
library(neurogeo)
source(system.file(
  "tutorial-code", "brain-case-study.R",
  package = "neurogeo", mustWork = TRUE
))
dk <- ngeo_tutorial_dk_case_control(
  n_per_group = 100, seed = 20260810
)
vertex <- ngeo_tutorial_vertex_case_control(
  n_per_group = 5, seed = 20260811
)
```

## 读取器的目标不是一个裸 matrix

神经影像文件除 values 外，还包含 vertex/voxel indexing、surface faces、
brain structures、map names、coordinate space、单位和源文件 identity。
读取器的任务是把这些信息绑定成一个可验证对象，而不是只返回 array。

本教程后续分析所需的目标 contract 由两组模拟数据展示：

- DK68：100 名 HC + 100 名 SCZ，`68 x 200` values；
- Conte69 vertex：5 名 HC + 5 名 SCZ，ordered cortical vertices ×
  10 subject layers。

```{r target-contract}
list(
  dk_dimensions = dim(ngeo_values(dk$cohort)),
  vertex_dimensions = dim(ngeo_values(vertex$surface)),
  vertex_faces = nrow(
    ngeo_spatial_base(vertex$surface)$geometry$faces
  ),
  groups = table(vertex$group),
  measures = ngeo_measures(vertex$surface)
)
```

读取 surface/CIFTI 后，最重要的第一张图不是随手画 values 曲线，而是把
数据放回经过验证的 flat chart，确认左右半球、vertex order 和 spatial
pattern。

```{r read-target-map, fig.width=10, fig.height=4.8, fig.alt="读取后的目标 contract：Conte69 flat surface 上的 vertex SCZ 减 HC contrast", fig.cap="任何 reader 输出都应保留生成这张 cortical map 所需的 geometry、chart 与 vertex alignment。"}
ngeo_tutorial_plot_flat(
  vertex$difference,
  layer = "SCZ_minus_HC",
  title = "Reader target: SCZ - HC thickness",
  diverging = TRUE
)
```

## 格式专用读取入口

下面使用真实路径时，reader 不会调用 FreeSurfer、FSL 或 Connectome
Workbench，也不会隐式执行 registration 或 resampling。

```{r readers}
golden <- function(name) {
  system.file(
    "extdata", "golden", name,
    package = "neurogeo", mustWork = TRUE
  )
}
reader_contracts <- list()

if (requireNamespace("RNifti", quietly = TRUE)) {
  volume <- read_ngeo_nifti(
    golden("tiny.nii.gz"), checksum = TRUE
  )
  ngeo_validate(volume, "strict")
  reader_contracts$nifti <- list(
    base = ngeo_base_type(volume),
    dimensions = dim(ngeo_values(volume))
  )
}

if (requireNamespace("gifti", quietly = TRUE)) {
  surface <- read_ngeo_gifti(
    geometry = golden("tetra.surf.gii"),
    data = c(thickness = golden("tetra.shape.gii")),
    labels = c(atlas = golden("tetra.label.gii")),
    checksum = TRUE
  )
  ngeo_validate(surface, "strict")
  reader_contracts$gifti <- list(
    base = ngeo_base_type(surface),
    vertices = nrow(ngeo_values(surface)),
    faces = nrow(ngeo_spatial_base(surface)$geometry$faces)
  )
}

if (requireNamespace("cifti", quietly = TRUE)) {
  dense <- read_ngeo_cifti(
    golden("tiny.dscalar.nii"), checksum = TRUE
  )
  ngeo_validate(dense, "strict")
  reader_contracts$cifti <- list(
    base = ngeo_base_type(dense),
    dimensions = dim(ngeo_values(dense)),
    components = table(
      ngeo_base_elements(dense)$component_id
    )
  )
}

if (requireNamespace("freesurferformats", quietly = TRUE)) {
  freesurfer <- read_ngeo_freesurfer(
    geometry = golden("tetra.surface"),
    data = c(thickness = golden("tetra.curv")),
    labels = golden("tetra.annot"),
    checksum = TRUE
  )
  ngeo_validate(freesurfer, "strict")
  reader_contracts$freesurfer <- list(
    base = ngeo_base_type(freesurfer),
    vertices = nrow(ngeo_values(freesurfer)),
    faces = nrow(
      ngeo_spatial_base(freesurfer)$geometry$faces
    )
  )
}
reader_contracts
```

## 读入后立即检查 alignment

至少检查 object invariants、values rows、surface topology、coordinate
space 和 measurement semantics。随后才能建立 mesh weights 或执行空间
统计。

```{r post-read-checks}
ngeo_validate(vertex$surface, "strict")
stopifnot(
  nrow(ngeo_values(vertex$surface)) ==
    nrow(ngeo_base_elements(vertex$surface)),
  nrow(ngeo_values(vertex$surface)) ==
    nrow(ngeo_spatial_base(vertex$surface)$geometry$coordinates$anatomical),
  ncol(ngeo_values(vertex$surface)) ==
    nrow(ngeo_layers(vertex$surface))
)

vertex_weights <- ngeo_spatial_weights(
  vertex$difference,
  method = "mesh_contiguity",
  style = "W"
)
vertex_moran <- ngeo_moran(
  vertex$difference,
  vertex_weights,
  layer = "SCZ_minus_HC",
  permutations = 99,
  seed = 20260811,
  zero_policy = TRUE
)
vertex_moran
```

`zero_policy=TRUE` 只处理 atlas-ROI mask 外被保留的 medial-wall
vertices：它们没有可见 mesh neighbors，不会为了消除 isolate 而伪造连边。

## 格式 contract 侧栏：bundled tiny GIFTI round trip

这个 tiny surface 只验证 GIFTI 编码和 geometry round trip，不承担科学
示例。主分析仍是上面的 Conte69 cohort。

```{r tiny-gifti-contract}
if (all(vapply(
  c("gifti", "freesurferformats"),
  requireNamespace, logical(1), quietly = TRUE
))) {
  fixture_path <- system.file(
    "extdata", "golden", "tetra.surf.gii",
    package = "neurogeo", mustWork = TRUE
  )
  tiny_before <- read_ngeo_gifti(
    fixture_path, checksum = TRUE
  )
  output_path <- tempfile(fileext = ".surf.gii")
  tiny_manifest <- write_ngeo_gifti(
    tiny_before, output_path
  )
  tiny_after <- read_ngeo_gifti(
    tiny_manifest$geometry, checksum = TRUE
  )

  before_base <- ngeo_spatial_base(tiny_before)
  after_base <- ngeo_spatial_base(tiny_after)
  stopifnot(
    identical(
      before_base$geometry$faces,
      after_base$geometry$faces
    ),
    identical(
      dim(before_base$geometry$coordinates[[1L]]),
      dim(after_base$geometry$coordinates[[1L]])
    )
  )
  unlink(unlist(tiny_manifest), force = TRUE)
  list(
    vertices = nrow(before_base$geometry$coordinates[[1L]]),
    faces = nrow(before_base$geometry$faces),
    round_trip_aligned = TRUE
  )
}
```

BIDS sidecar 和 spatial entities 在存在时应进入 object history。读取成功
只表示文件已经转换成可审计对象，不表示两个被试、两个 atlas 或两个
coordinate spaces 已经完成对齐。
