---
title: "读取神经影像数据"
output: rmarkdown::html_vignette
vignette: >
  %\VignetteIndexEntry{读取神经影像数据}
  %\VignetteEngine{knitr::rmarkdown}
  %\VignetteEncoding{UTF-8}
---

```{r setup, include=FALSE}
knitr::opts_chunk$set(collapse = TRUE, comment = "#>")
library(neurogeo)
```

## 基础背景

神经影像文件除数值外，还包含 element indexing、affine、brain structure、
map name、label table、单位和源文件身份。读取器的首要任务是保留这些信息，
而不是只返回 array。

neurogeo 的读取器不会调用 FreeSurfer、FSL 或 Connectome Workbench，也不会
执行 registration 或 resampling。读取成功只表示文件已转换为可审计对象，
不表示不同数据已经对齐。

## 格式读取器

```{r readers, eval=FALSE}
volume <- read_ngeo_nifti("sub-01_T1w.nii.gz")

surface <- read_ngeo_gifti(
  geometry = "sub-01.L.midthickness.surf.gii",
  data = c(thickness = "sub-01.L.thickness.shape.gii"),
  labels = c(aparc = "sub-01.L.aparc.label.gii")
)

dense <- read_ngeo_cifti(
  "sub-01_task-rest.dtseries.nii",
  surfaces = list(
    CORTEX_LEFT = "sub-01.L.midthickness.surf.gii",
    CORTEX_RIGHT = "sub-01.R.midthickness.surf.gii"
  )
)

freesurfer <- read_ngeo_freesurfer(
  geometry = "lh.white",
  data = c(thickness = "lh.thickness"),
  labels = "lh.aparc.annot"
)
```

`read_ngeo()` 可以根据标准后缀分派。MGH/MGZ 的用途可能不明确，此时应使用
格式专用读取器并显式声明 base。

## 读入后的检查

分析前至少检查四项：

1. `ngeo_validate(x, "strict")` 是否通过；
2. 元素数与 values 行数是否一致；
3. coordinate_space、affine 或 surface structure 是否符合预期；
4. 文件没有编码的 measurement semantics 是否已由分析者补充。

```{r workflow, eval=FALSE}
ngeo_validate(surface, "strict")
surface$measures$support_behavior <- "intensive"
surface$measures$unit <- "mm"
w <- ngeo_spatial_weights(surface, method = "mesh_contiguity", style = "W")
ngeo_moran(surface, w, "thickness", permutations = 999, seed = 2026)
```

BIDS sidecar 和相关空间实体会在存在时被解析，但完整 dataset orchestration
不属于本包范围。
