---
title: "真实数据中的 support mapping"
output: rmarkdown::html_vignette
vignette: >
  %\VignetteIndexEntry{真实数据中的 support mapping}
  %\VignetteEngine{knitr::rmarkdown}
  %\VignetteEncoding{UTF-8}
---

```{r setup, include=FALSE}
knitr::opts_chunk$set(collapse = TRUE, comment = "#>")
library(neurogeo)
```

## 基础背景

support map 只有在 source 与 target 的对应关系已有证据时才成立。证据可以是
已配准 surface、voxel affine，或定义在相同有序元素上的 atlas probability。
interpolation 根据这些证据构造权重，但不估计 anatomical correspondence。

## 已知 surface registration

```{r}
coordinates <- matrix(
  c(0,0,0, 1,0,0, 1,1,0, 0,1,0), ncol = 3, byrow = TRUE
)
faces <- matrix(c(1,2,3, 1,3,4), ncol = 3, byrow = TRUE)
space <- ngeo_space(
  "declared-registration", kind = "surface", structure = "CORTEX_LEFT"
)
source <- ngeo_surface(
  coordinates, faces,
  values = cbind(thickness = c(2.1, 2.4, 2.2, 2.5)),
  measures = ngeo_measure(spatial_semantics = "intensive"),
  space = space
)
target <- ngeo_surface(coordinates, faces, space = space)
surface_map <- ngeo_surface_registration_map(
  source, target, method = "barycentric"
)
ngeo_support_diagnostics(surface_map)
ngeo_change_support(source, target, surface_map)$values
```

如果 space 不同或未知，必须显式提供已经存在的 registration；该参数不会运行
registration。

## Affine grid 与 atlas

volume grid 可使用 nearest 或 trilinear；只有 axis-aligned grid 才能计算精确
voxel overlap。rotation 或 shear 不会被静默近似。

```{r}
atlas <- ngeo_atlas_map(
  source, c("anterior", "anterior", "posterior", "posterior")
)
ngeo_change_support(source, atlas$target, atlas)$values
```

probabilistic atlas 使用 source-element by region probability matrix，并转成规范的
target-by-source operator。

## 敏感性与不确定性

只有 source 和 target 的有序 domain 都相同，多个 operator 才能直接比较。
between-operator variation 反映给定替代方案的敏感性，并不自动等于 registration
或 segmentation 的置信区间。
