---
title: "真实皮层数据中的 support mapping"
output: rmarkdown::html_vignette
vignette: >
  %\VignetteIndexEntry{真实皮层数据中的 support mapping}
  %\VignetteEngine{knitr::rmarkdown}
  %\VignetteEncoding{UTF-8}
---

```{r setup, include=FALSE}
knitr::opts_chunk$set(collapse=TRUE, comment="#>", message=FALSE,
                      warning=FALSE, fig.align="center")
library(neurogeo)
source(system.file(
  "tutorial-code", "brain-case-study.R", package="neurogeo",
  mustWork=TRUE
))
vertex <- ngeo_tutorial_vertex_case_control(n_per_group=5, seed=20260811)
source_map <- ngeo_subset(vertex$surface, layers=1L)
```

## support map 需要已有的空间对应证据

本例使用一名 HC 的 cortical thickness map。source 与 target 都来自同一套经过
验证的 bilateral surface geometry，所以 vertex order、faces 和 coordinate space
已经有明确对应关系。`ngeo_surface_registration_map()` 使用该对应关系构造
operator；它不会估计 registration。

```{r input-brain, fig.width=10, fig.height=4.8, fig.alt="support mapping 前的一名 HC vertex thickness flatmap", fig.cap="source map 的 vertex order、surface geometry 和 flat chart 同时保留。"}
ngeo_tutorial_plot_flat(
  source_map,
  atlas="DK68",
  title="Source vertex map: HC subject 01"
)
```

## 已知 surface registration

为清楚地区分“已有 registration”与“估计 registration”，这里建立一个与 source
具有相同 registered geometry 的 target。identity correspondence 是可审计的教学
情形；换成真实 subject-to-template mapping 时，应把外部 registration 及其方向
作为参数提供。

```{r registered-map}
target <- ngeo_tutorial_surface_map(
  vertex$difference,
  rep(0, nrow(ngeo_values(vertex$difference))),
  name="registered target",
  unit="mm"
)
surface_map <- ngeo_surface_registration_map(
  source_map,
  target,
  method="nearest",
  source_support=ngeo_vertex_area(source_map)
)
ngeo_support_diagnostics(surface_map)
registered <- aggregate_to(source_map, target, surface_map)
max(abs(
  ngeo_values(registered)[, 1L] - ngeo_values(source_map)[, 1L]
))
```

```{r registered-brain, fig.width=10, fig.height=4.8, fig.alt="已注册 target surface 上的 thickness flatmap", fig.cap="映射后回到同一 flat surface 检查空间方向和 coverage。"}
ngeo_tutorial_plot_flat(
  registered,
  atlas="DK68",
  title="Registered target vertex map"
)
```

数值接近不等于 registration 自动正确。正式分析还应检查 source/target base hash、
coordinate-space identity、coverage、最大映射距离和 medial-wall policy。

## 从 vertex support 映射到真实声明的 atlas support

同一个 vertex map 可以映射到 DK68、Schaefer 或 Glasser support。下面实际使用
Glasser360；operator 的 rows 是 360 个 parcels，columns 是 surface vertices。

```{r glasser-atlas, fig.width=10, fig.height=4.8, fig.alt="双侧 flat surface 上的 Glasser360 support", fig.cap="atlas boundary 与 source vertex map 使用同一 surface geometry。"}
ngeo_tutorial_plot_atlas(
  vertex,
  atlas="Glasser360",
  title="Glasser360 support"
)
```

```{r atlas-map}
atlas_maps <- ngeo_tutorial_support_maps(vertex$difference)
glasser <- atlas_maps$Glasser360
glasser_result <- aggregate_to(
  vertex$difference,
  glasser$target,
  glasser
)
c(
  source_vertices=ncol(glasser$operator),
  target_parcels=nrow(glasser$operator),
  coverage=glasser$coverage
)
```

```{r atlas-result, fig.width=10, fig.height=4.8, fig.alt="Glasser360 support 上的 SCZ 减 HC thickness", fig.cap="聚合结果保持 parcel support，并在对应 flat atlas 上呈现。"}
target_id <- ngeo_base_elements(glasser_result)$region_id
target_value <- ngeo_values(glasser_result)[, 1L]
lifted <- target_value[match(vertex$supports$Glasser360, target_id)]
ngeo_tutorial_plot_flat(
  vertex$difference,
  values=lifted,
  atlas="Glasser360",
  title="Glasser360-supported SCZ minus HC",
  diverging=TRUE
)
```

probabilistic atlas 同样要求 source-element × region probability 与相同 ordered
vertex base 对齐。多个 operator 之间的差异只能解释为所提供 mapping alternatives
的敏感性，不能自动称为 registration 或 segmentation 的置信区间。
