---
title: "把皮层测量映射到新表面与脑区图谱"
output: rmarkdown::html_vignette
vignette: >
  %\VignetteIndexEntry{把皮层测量映射到新表面与脑区图谱}
  %\VignetteEngine{knitr::rmarkdown}
  %\VignetteEncoding{UTF-8}
---

```{r setup, include=FALSE}
knitr::opts_chunk$set(collapse=TRUE, comment="#>", message=FALSE,
                      warning=FALSE, fig.align="center")
library(neurogeo)
source(system.file(
  "tutorial-code", "brain-case-study.R", package="neurogeo",
  mustWork=TRUE
))
vertex <- ngeo_tutorial_vertex_case_control(n_per_group=5, seed=20260811)
source_map <- ngeo_subset(vertex$surface, layers=1L)
```

## 从一名受试者的皮层厚度图开始

真实研究常需要把受试者自身表面上的测量转到研究模板，再汇总到某套脑区图谱。这里先
取一名健康对照的完整顶点尺度皮层厚度图。源表面保存了顶点顺序、三角面、坐标空间和
平坦化视图；这些信息共同决定每个厚度值位于皮层的哪里。

先看映射前的图。后面每完成一步，我们都回到同一视角，检查左右方向、覆盖范围和局部
图案是否符合预期。

```{r input-brain, fig.width=10, fig.height=4.8, fig.alt="映射前一名健康对照的顶点尺度皮层厚度图", fig.cap="源表面上的皮层厚度；顶点值、网格几何与平坦化视图保持对齐。"}
source_brain <- ngeo_cortical_map(
  source_map,
  chart="flat",
  atlas="DK68",
  underlay=vertex$underlay,
  underlay_palette="Grays",
  overlay_alpha=0.82,
  palette="viridis",
  na_color=NA_character_
)
plot(
  source_brain,
  main="Source vertex map: HC subject 01",
  boundary_color=grDevices::adjustcolor("white", 0.55),
  boundary_lwd=0.25,
  outline_lwd=1.1,
  show_legend=TRUE
)
```

## 用已知配准关系建立顶点映射

表面配准负责确定源顶点与目标表面之间的空间对应，映射函数负责把已有对应关系写成可
执行的转换矩阵。本例的目标表面与源表面已经逐顶点配准，因此采用恒等对应，便于直接
核对每一步。分析真实的“个体到模板”数据时，应先由专门的配准流程得到对应关系，再把
其来源和方向明确传给 `ngeo_surface_registration_map()`。

```{r registered-map}
target <- vertex$difference
surface_map <- ngeo_surface_registration_map(
  source_map,
  target,
  method="nearest",
  source_support=ngeo_vertex_area(source_map)
)
ngeo_support_diagnostics(surface_map)
registered <- aggregate_to(source_map, target, surface_map)
max(abs(
  ngeo_values(registered)[, 1L] - ngeo_values(source_map)[, 1L]
))
```

```{r registered-brain, fig.width=10, fig.height=4.8, fig.alt="已配准目标表面上的皮层厚度图", fig.cap="目标表面上的结果应与源图保持相同方向、覆盖范围和局部厚度图案。"}
registered_brain <- ngeo_cortical_map(
  registered,
  chart="flat",
  atlas="DK68",
  underlay=vertex$underlay,
  underlay_palette="Grays",
  overlay_alpha=0.82,
  palette="viridis",
  na_color=NA_character_
)
plot(
  registered_brain,
  main="Registered target vertex map",
  boundary_color=grDevices::adjustcolor("white", 0.55),
  boundary_lwd=0.25,
  outline_lwd=1.1,
  show_legend=TRUE
)
```

最大绝对差接近零，说明这次恒等映射按预期保存了数值。它只是数值层面的检查；正式分析
还要核对源与目标的空间标识、表面哈希、覆盖率、最大映射距离以及内侧壁处理方式。只要
其中一项与预期不符，就应在进入脑区聚合前停下来排查。

## 把组间差异汇总到 Glasser360

完成顶点对应以后，我们可以把顶点值汇总到 DK、Schaefer 或 Glasser 图谱。下面选择
Glasser360，因为它比 DK68 提供更细的皮层划分。先查看图谱边界，确认每个目标脑区在
双侧皮层上的位置。

```{r glasser-atlas, fig.width=10, fig.height=4.8, fig.alt="双侧平坦化皮层表面上的 Glasser360 图谱", fig.cap="Glasser360 区域边界与源顶点图使用同一套皮层几何。"}
glasser_atlas <- ngeo_cortical_map(
  vertex$surface,
  chart="flat",
  atlas="Glasser360",
  fill="atlas",
  underlay=vertex$underlay,
  underlay_palette="Grays",
  overlay_alpha=0.78,
  palette="Dynamic",
  na_color=NA_character_
)
plot(
  glasser_atlas,
  main="Glasser360 support",
  boundary_color=grDevices::adjustcolor("white", 0.65),
  boundary_lwd=0.25,
  outline_lwd=1.1,
  show_legend=FALSE
)
```

```{r atlas-map}
atlas_maps <- lapply(vertex$supports, function(labels) {
  ngeo_atlas_map(
    vertex$difference,
    labels,
    source_support=vertex$vertex_area
  )
})
glasser <- atlas_maps$Glasser360
glasser_result <- aggregate_to(
  vertex$difference,
  glasser$target,
  glasser
)
c(
  source_vertices=ncol(glasser$operator),
  target_parcels=nrow(glasser$operator),
  coverage=glasser$coverage
)
```

映射矩阵有 360 行，每行对应一个 Glasser 脑区；列数等于源顶点数。覆盖率用于确认分析
掩膜内的顶点都进入了目标脑区。这里聚合的是 5 名患者与 5 名对照的组间差异，采用顶点
面积加权平均。

```{r atlas-result, fig.width=10, fig.height=4.8, fig.alt="Glasser360 脑区上的患者组减对照组皮层厚度", fig.cap="每个 Glasser360 脑区显示该区域内顶点组间差异的面积加权平均值。"}
glasser_limit <- max(abs(ngeo_values(glasser_result)[, 1L]), na.rm=TRUE)
glasser_brain <- ngeo_cortical_map(
  vertex$difference,
  values=glasser_result,
  chart="flat",
  atlas="Glasser360",
  underlay=vertex$underlay,
  underlay_palette="Grays",
  overlay_alpha=0.82,
  palette="Blue-Red 3",
  limits=c(-glasser_limit, glasser_limit),
  na_color=NA_character_
)
plot(
  glasser_brain,
  main="Glasser360-supported SCZ minus HC",
  boundary_color=grDevices::adjustcolor("white", 0.55),
  boundary_lwd=0.25,
  outline_lwd=1.1,
  show_legend=TRUE
)
```

图中的色块表示脑区平均值，因此比原始顶点图更平滑。若使用概率图谱，每个顶点可以按
概率贡献给多个脑区，但概率矩阵仍须与同一顶点顺序严格对齐。比较多种映射方案时，应把
结果称为对所列方案的敏感性分析；要讨论配准或分割的不确定性，还需要专门的重复配准、
人工标注或概率模型作为依据。

## 在真实项目中保存哪些信息

一条可复现的映射记录至少包括源与目标空间、配准方向、顶点顺序、覆盖率、距离诊断、
脑区图谱版本和聚合权重。这样，当某个脑区结果异常时，我们才能沿转换路径追溯它来自
哪些顶点以及哪一次空间对应。
