---
title: "两张平均脑图能回答组间问题吗？"
output: rmarkdown::html_vignette
vignette: >
  %\VignetteIndexEntry{两张平均脑图能回答组间问题吗？}
  %\VignetteEngine{knitr::rmarkdown}
  %\VignetteEncoding{UTF-8}
---

```{r setup, include=FALSE}
knitr::opts_chunk$set(collapse=TRUE, comment="#>", message=FALSE,
                      warning=FALSE, fig.align="center")
library(neurogeo)
source(system.file(
  "tutorial-code", "brain-case-study.R", package="neurogeo",
  mustWork=TRUE
))
dk <- ngeo_tutorial_dk_case_control(n_per_group=100, seed=20260810)
multi <- ngeo_tutorial_dk_multilayer(dk, seed=20260812)
```

## 同样两张图，可以引出两个完全不同的问题

下图是厚度和模拟髓鞘指标的患者组减健康对照组平均差异。我们可以问：“这两张固定脑图在
空间上有多相似？”也可以问：“在受试者总体中，两种指标的耦合是否存在组间差异？”
前一个问题只有两张参考图；后一个问题有 100 名健康对照和 100 名患者。两者使用相同
脑区，却有不同的随机单位和零假设。

本页把两条分析路线并排走一遍，重点是看清每个概率值究竟由什么随机性产生。

```{r contrast-maps, fig.width=10, fig.height=4.8, fig.alt="DK68 图谱上的皮层厚度与模拟髓鞘指标组间差异", fig.cap="两张参考图使用同一 DK68 分区；空间图分析与受试者总体推断采用不同的随机单位。"}
thickness_limit <- max(abs(ngeo_values(dk$difference)))
thickness_map <- ngeo_cortical_map(
  dk$surface, values=dk$difference, chart="flat", atlas="DK68",
  underlay=dk$underlay, overlay_alpha=0.82,
  palette="Blue-Red 3", limits=c(-thickness_limit, thickness_limit),
  na_color=NA_character_
)
plot(
  thickness_map, main="Thickness: SCZ minus HC",
  boundary_color=adjustcolor("white", 0.55), boundary_lwd=0.25,
  outline_lwd=1.1
)
myelin_limit <- max(abs(ngeo_values(multi$myelin_difference)))
myelin_map <- ngeo_cortical_map(
  dk$surface, values=multi$myelin_difference,
  chart="flat", atlas="DK68", underlay=dk$underlay,
  overlay_alpha=0.82, palette="Blue-Red 3",
  limits=c(-myelin_limit, myelin_limit), na_color=NA_character_
)
plot(
  myelin_map, main="Myelin proxy: SCZ minus HC",
  boundary_color=adjustcolor("white", 0.55), boundary_lwd=0.25,
  outline_lwd=1.1
)
```

两张图可以显示空间位置是否相似，却没有保留每名受试者的组内变异。后面两条路线使用
相同图谱和空间基底，差别在于随机化时究竟移动空间位置还是完整受试者。

## 路线一：只描述两张固定参考图

先把厚度差异和髓鞘差异视为同一个“参考对象”的两个指标。图层索引明确记录它们
属于同一参考对象，图基底则只从 DK 邻接计算，不利用诊断标签或图上数值。

```{r reference-object}
reference_layers <- data.frame(
  layer_id=c("reference_thickness", "reference_myelin"),
  name=c("reference_thickness", "reference_myelin"),
  measure_id=c("thickness_contrast", "myelin_contrast"),
  subject_id=c("reference", "reference"),
  feature=c("thickness", "myelin"),
  stringsAsFactors=FALSE
)
reference_maps <- ngeo_parcellation(
  dk$regions,
  values=cbind(
    reference_thickness=ngeo_values(dk$difference)[, 1L],
    reference_myelin=ngeo_values(multi$myelin_difference)[, 1L]
  ),
  centroid=dk$centroids,
  support_size=dk$support_size,
  adjacency=dk$adjacency,
  layers=reference_layers,
  measures=rbind(
    ngeo_measure(
      measure_id="thickness_contrast",
      name="thickness contrast",
      support_behavior="intensive",
      unit="mm"
    ),
    ngeo_measure(
      measure_id="myelin_contrast",
      name="myelin proxy contrast",
      support_behavior="intensive",
      unit="a.u."
    )
  ),
  coordinate_space=ngeo_spatial_base(dk$cohort)$coordinate_space
)
reference_index <- ngeo_validate_layers(
  reference_maps,
  required_layers=c("thickness", "myelin"),
  complete="error"
)
reference_weights <- ngeo_spatial_weights(
  reference_maps,
  method="region_contiguity",
  style="B"
)
reference_basis <- ngeo_spatial_basis(
  reference_maps,
  reference_weights,
  support="identity",
  n_modes=60
)
```

```{r reference-coupling}
reference_features <- ngeo_layer_coupling(
  reference_maps,
  reference_index,
  pairs=data.frame(x="thickness", y="myelin"),
  basis=reference_basis,
  bands=list(low_rank=1:8, mid_rank=9:20, high_rank=21:33),
  estimands=c("same_location", "spectral_coupling", "band_energy")
)
reference_features$values
reference_features$endpoints[, c("estimand", "band", "component")]
```

结果只有一行，因为这里没有 200 名可交换受试者。它描述两张固定图在相同位置和
不同空间尺度上的耦合。如果再加入旋转或 Moran 频谱随机化，概率来自“固定图经过
空间变换后会怎样”。患者总体与对照总体的差异需要第二条路线中的受试者层面分析。

## 路线二：回到每一名受试者

总体问题需要保留个体数据。这里有 68 个脑区和 400 个图层，即 200 名受试者各自
拥有厚度与髓鞘图。我们用与参考图相同的图基底和频带，为每名受试者计算一行耦合
特征，然后才进入包含年龄、性别和采集中心的组间模型。

```{r subject-features}
subject_maps <- multi$object
subject_index <- ngeo_validate_layers(
  subject_maps,
  required_layers=c("thickness", "myelin"),
  complete="error"
)
subject_weights <- ngeo_spatial_weights(
  subject_maps,
  method="region_contiguity",
  style="B"
)
subject_basis <- ngeo_spatial_basis(
  subject_maps,
  subject_weights,
  support="identity",
  n_modes=60
)
subject_features <- ngeo_layer_coupling(
  subject_maps,
  subject_index,
  pairs=data.frame(x="thickness", y="myelin"),
  basis=subject_basis,
  bands=list(low_rank=1:8, mid_rank=9:20, high_rank=21:33),
  estimands=c("same_location", "spectral_coupling", "band_energy")
)
dim(subject_features$values)
```

```{r subject-inference}
design <- data.frame(
  unit_id=dk$design$subject_id,
  group=dk$design$group,
  age=dk$design$age,
  sex=dk$design$sex,
  site=dk$design$site
)
schedule <- ngeo_exchangeability(
  design$unit_id,
  scheme="within_block",
  blocks=design$site,
  permutations=199,
  seed=5001,
  unit_kind="subject"
)
population_result <- ngeo_group_test(
  subject_features,
  design,
  model=~ age + sex + site + group,
  test="group",
  exchangeability=schedule,
  adjustment="maxT"
)
population_result$tests[, c(
  "estimand", "band", "coefficient", "partial_r2", "p_raw", "p_maxT"
)]
population_result$omnibus
```

Freedman--Lane 置换在采集中心内部移动完整的受试者残差记录。一名受试者的所有
频带和两种指标始终一起移动。这样得到的概率才对应“在控制协变量后，组别标签与
个体耦合是否有关”。

## 换一种脑区划分时，受试者仍是同一批人

我们还可以在 DK68、Schaefer100/200/300 和 Glasser360 上重复个体特征计算。下图
先展示五种分区的边界差异。分区改变的是如何汇总顶点，不会产生新的受试者，因此
五套结果应共用同一份受试者置换表。

```{r support-family, fig.width=11, fig.height=11, fig.alt="受试者层面推断所比较的 DK、Schaefer 与 Glasser 图谱", fig.cap="五套图谱以不同边界汇总同一批皮层数据；统计推断始终基于原来的 200 名受试者。"}
family_names <- c(
  "DK68", "Schaefer100", "Schaefer200", "Schaefer300", "Glasser360"
)
atlas_maps <- lapply(family_names, function(atlas) {
  ngeo_cortical_map(
    dk$surface, chart="flat", atlas=atlas, fill="atlas",
    underlay=dk$underlay, overlay_alpha=0.78,
    palette="Dynamic", na_color=NA_character_
  )
})
plot(ngeo_cortical_layout(
  atlas_maps,
  ncol=2L,
  labels=family_names,
  shared_scale=FALSE
), show_legend=FALSE)
support_maps <- ngeo_tutorial_support_maps(dk$surface)[family_names]
data.frame(
  support=family_names,
  parcels=vapply(support_maps, function(map) nrow(map$operator), integer(1)),
  hash=vapply(support_maps, ngeo_support_map_hash, character(1))
)
```

跨分区的效应范围与方向一致性属于敏感性分析，与额外抽样方差具有不同含义。阅读任何
一个概率值时，都可以用一个简单问题自检：如果重新随机一次，究竟是空间图发生变换，
还是完整受试者被重新分组？回答清楚这一点，才能知道结果是在描述两张图，还是在
推断一个人群。
