---
title: "参考脑图推断与受试者推断：不要混用两种零假设"
output: rmarkdown::html_vignette
vignette: >
  %\VignetteIndexEntry{参考脑图推断与受试者推断：不要混用两种零假设}
  %\VignetteEngine{knitr::rmarkdown}
  %\VignetteEncoding{UTF-8}
---

```{r setup, include=FALSE}
knitr::opts_chunk$set(collapse = TRUE, comment = "#>")
```

## 科学问题

neurogeo 明确区分两类问题：固定的两张参考脑图在空间上是否呈现异常关系，以及多名
独立受试者的图层关系是否存在总体组间差异。前者的随机性来自空间变换，后者来自完整
受试者的抽样与交换；两类 p 值不能互换。

## Reference-map regime

参考脑图分析只有一个 map unit。空间 null 必须声明随机化哪一层、保持哪一层固定，且
所有 endpoint 使用同一组空间变换。其结果应保留
`population_inference = FALSE`。

```{r reference-contract, eval=FALSE}
reference_features <- ngeo_layer_coupling(
  reference_maps,
  reference_index,
  basis = topology_basis,
  bands = declared_bands,
  null = list(
    randomized_layer = "receptor",
    fixed_layer = "thickness",
    transformations = spin_layerpings,
    population_inference = FALSE
  )
)
```

这个检验可以回答“在所声明空间变换组下，这两张固定脑图的关系是否异常”，不能回答
“患者总体与对照总体是否不同”。同一数据上学习 ordination basis 再做普通确认性检验
会造成 selection leakage；除非明确使用独立训练数据，否则该路径会被拒绝。

## Subject-level regime

受试者推断先为每名受试者生成 coupling/energy endpoint，再用完整受试者作为 GLM 的一
行。顶点、region、session 或 layer 都不能冒充独立受试者。

```{r subject-contract, eval=FALSE}
schedule <- ngeo_exchangeability(
  subject_data$unit_id,
  scheme = "within_block",
  blocks = subject_data$site,
  permutations = 4999L,
  seed = 5001L,
  unit_kind = "subject"
)
population_result <- ngeo_group_test(
  subject_features,
  subject_data,
  model = ~ age + sex + site + diagnosis,
  test = "diagnosis",
  exchangeability = schedule,
  adjustment = "maxT"
)
```

`unit_kind = "subject"` 是科学声明，不会根据 `unit_id` 的文字自动推断。Freedman--Lane
置换的是 reduced model 的完整受试者残差记录，并在声明的 block 内保持 exchangeability。
重复 session 必须先形成一个受试者 summary、配对 contrast，或交给能表达重复测量结构
的外部模型；当前版本不实现 PALM-style exchangeability tree。
已知 site block 时不能把 `blocks` 传给 `scheme = "free"`：该组合会报错，因为 free
schedule 会跨 site。VAL-303 仅支持这个 site-confounded 场景下的 within-block 或
不跨 block 的 user schedule；这不是对任意复杂 exchangeability tree 的校准。

## Support-family regime

多个 atlas/support 的受试者 endpoint 可以作为一个预先声明的 family 一次进入
`ngeo_group_test()`。它要求完全相同的受试者、模型、tested term 与共同 schedule，并在
全部 `support × endpoint` 上做统一 max-T。跨 support 的 effect range、方向一致性和
leave-one-support-out influence 是描述性敏感度，不是 atlas 抽样方差，也不会自动产生
“parcellation-invariant”标签。

## 快速判别表

| 问题 | 随机单位 | 合法 null | 可以声称 | 不可以声称 |
|---|---|---|---|---|
| 两张固定脑图是否空间相关 | spatial mapping | spin/显式空间变换组 | 固定地图关系异常 | 人群组间差异 |
| 患者与对照是否不同 | 完整受试者 | free/block/sign/user schedule | 声明总体中的 endpoint 差异 | vertex-wise 独立重复 |
| 结论是否跨 atlas 一致 | 完整受试者 + 声明 support family | 一个共同 subject schedule | family 内敏感度与共同校正 | 普遍 parcellation invariance |

## 审阅清单

在解释结果前确认：basis 不依赖待检验 values；`unit_id` 唯一；map 与 design 顺序严格
对齐；schedule hash 被记录；coupling 与 marginal energy 分开；rank-matched band 未被
写成相同物理波长；报告明确写出 claim 与 non-claim。
