---
title: "参考脑图推断与 200-subject case-control 推断"
output: rmarkdown::html_vignette
vignette: >
  %\VignetteIndexEntry{参考脑图推断与 200-subject case-control 推断}
  %\VignetteEngine{knitr::rmarkdown}
  %\VignetteEncoding{UTF-8}
---

```{r setup, include=FALSE}
knitr::opts_chunk$set(collapse=TRUE, comment="#>", message=FALSE,
                      warning=FALSE, fig.align="center")
library(neurogeo)
source(system.file(
  "tutorial-code", "brain-case-study.R", package="neurogeo",
  mustWork=TRUE
))
dk <- ngeo_tutorial_dk_case_control(n_per_group=100, seed=20260810)
multi <- ngeo_tutorial_dk_multilayer(dk, seed=20260812)
```

## 两种零假设使用同一批脑数据，但随机单位不同

第一类问题把 SCZ-minus-HC thickness 与 myelin-proxy contrast 当作两张固定 reference
maps，询问它们的空间 coupling。第二类问题保留 100 名 HC 与 100 名 SCZ，为每名
subject 生成 coupling endpoint，再检验总体组间差异。reference-map p 值不能替代
subject-level p 值。

```{r contrast-maps, fig.width=10, fig.height=4.8, fig.alt="DK68 上的 thickness 与 myelin proxy SCZ 减 HC flatmaps", fig.cap="两种 regime 使用相同 cortical support，但 sampling unit 完全不同。"}
ngeo_tutorial_plot_flat(
  dk$difference,
  title="Thickness: SCZ minus HC",
  diverging=TRUE
)
ngeo_tutorial_plot_flat(
  multi$myelin_difference,
  title="Myelin proxy: SCZ minus HC",
  diverging=TRUE
)
```

## Reference-map regime：只有一个 map unit

先把两张 DK68 contrast maps 组成一个明确的 `reference × feature` layer index。
固定 graph basis 不读取 diagnosis 或 map values。

```{r reference-object}
reference_layers <- data.frame(
  layer_id=c("reference_thickness", "reference_myelin"),
  name=c("reference_thickness", "reference_myelin"),
  measure_id=c("thickness_contrast", "myelin_contrast"),
  subject_id=c("reference", "reference"),
  feature=c("thickness", "myelin"),
  stringsAsFactors=FALSE
)
reference_maps <- ngeo_parcellation(
  dk$regions,
  values=cbind(
    reference_thickness=ngeo_values(dk$difference)[, 1L],
    reference_myelin=ngeo_values(multi$myelin_difference)[, 1L]
  ),
  centroid=dk$centroids,
  support_size=dk$support_size,
  adjacency=dk$adjacency,
  layers=reference_layers,
  measures=rbind(
    ngeo_measure(
      measure_id="thickness_contrast",
      name="thickness contrast",
      support_behavior="intensive",
      unit="mm"
    ),
    ngeo_measure(
      measure_id="myelin_contrast",
      name="myelin proxy contrast",
      support_behavior="intensive",
      unit="a.u."
    )
  ),
  coordinate_space=ngeo_spatial_base(dk$cohort)$coordinate_space
)
reference_index <- ngeo_validate_layers(
  reference_maps,
  required_layers=c("thickness", "myelin"),
  complete="error"
)
reference_weights <- ngeo_spatial_weights(
  reference_maps,
  method="region_contiguity",
  style="B"
)
reference_basis <- ngeo_spatial_basis(
  reference_maps,
  reference_weights,
  support="identity",
  n_modes=60
)
```

```{r reference-coupling}
reference_features <- ngeo_layer_coupling(
  reference_maps,
  reference_index,
  pairs=data.frame(x="thickness", y="myelin"),
  basis=reference_basis,
  bands=list(low_rank=1:8, mid_rank=9:20, high_rank=21:33),
  estimands=c("same_location", "spectral_coupling", "band_energy")
)
reference_features$values
reference_features$endpoints[, c("estimand", "band", "component")]
```

这里只有一行 `reference`。这些数值描述两张固定 maps 的 coupling；若随后加入
spin/Moran spectral transformations，其随机性仍来自空间变换，结果必须标记
`population_inference=FALSE`，不能声称患者总体与对照总体不同。

## Subject-level regime：完整 subject records 才能交换

`multi$object` 有 68 rows × 400 layers：200 名 subjects 各有 thickness 与 myelin
proxy。每名 subject 先生成一行 endpoint，再进入协变量调整和 permutation。

```{r subject-features}
subject_maps <- multi$object
subject_index <- ngeo_validate_layers(
  subject_maps,
  required_layers=c("thickness", "myelin"),
  complete="error"
)
subject_weights <- ngeo_spatial_weights(
  subject_maps,
  method="region_contiguity",
  style="B"
)
subject_basis <- ngeo_spatial_basis(
  subject_maps,
  subject_weights,
  support="identity",
  n_modes=60
)
subject_features <- ngeo_layer_coupling(
  subject_maps,
  subject_index,
  pairs=data.frame(x="thickness", y="myelin"),
  basis=subject_basis,
  bands=list(low_rank=1:8, mid_rank=9:20, high_rank=21:33),
  estimands=c("same_location", "spectral_coupling", "band_energy")
)
dim(subject_features$values)
```

```{r subject-inference}
design <- data.frame(
  unit_id=dk$design$subject_id,
  group=dk$design$group,
  age=dk$design$age,
  sex=dk$design$sex,
  site=dk$design$site
)
schedule <- ngeo_exchangeability(
  design$unit_id,
  scheme="within_block",
  blocks=design$site,
  permutations=199,
  seed=5001,
  unit_kind="subject"
)
population_result <- ngeo_group_test(
  subject_features,
  design,
  model=~ age + sex + site + group,
  test="group",
  exchangeability=schedule,
  adjustment="maxT"
)
population_result$tests[, c(
  "estimand", "band", "coefficient", "partial_r2", "p_raw", "p_maxT"
)]
population_result$omnibus
```

Freedman--Lane schedule 在 site 内移动完整 subject residual records；它从不移动
vertices、DK parcels、modalities 或 individual endpoints。

## Support-family regime 仍共享同一 subject schedule

若同一 200-subject cohort 在 DK68、Schaefer100/200/300 和 Glasser360 上分别生成
endpoint，五个 support 必须一次进入 `ngeo_group_test()`，并共享同一 schedule。

```{r support-family, fig.width=11, fig.height=11, fig.alt="subject-level inference 的 DK Schaefer 和 Glasser support family", fig.cap="atlas choice 改变 support，不改变 200 个 independent subjects。"}
family_names <- c(
  "DK68", "Schaefer100", "Schaefer200", "Schaefer300", "Glasser360"
)
plot(ngeo_cortical_layout(
  lapply(family_names, function(atlas) {
    ngeo_tutorial_atlas_map(dk$surface, atlas=atlas, title=atlas)
  }),
  ncol=2L,
  labels=family_names,
  shared_scale=FALSE
), show_legend=FALSE)
support_maps <- ngeo_tutorial_support_maps(dk$surface)[family_names]
data.frame(
  support=family_names,
  parcels=vapply(support_maps, function(map) nrow(map$operator), integer(1)),
  hash=vapply(support_maps, ngeo_support_map_hash, character(1))
)
```

跨 support effect range 与方向一致性是对声明 family 的敏感度描述，不是 atlas
sampling variance。任何 regime 都要明确 sampling unit、null、support family、
multiple-testing adjustment，以及可以和不可以声称的结论。
