---
title: "六个月后重新运行同一项皮层选择"
output: rmarkdown::html_vignette
vignette: >
  %\VignetteIndexEntry{六个月后重新运行同一项皮层选择}
  %\VignetteEngine{knitr::rmarkdown}
  %\VignetteEncoding{UTF-8}
---

```{r setup, include=FALSE}
knitr::opts_chunk$set(
  collapse = TRUE, comment = "#>", message = FALSE, warning = FALSE,
  fig.align = "center"
)
library(neurogeo)
source(system.file(
  "tutorial-code", "brain-case-study.R",
  package = "neurogeo", mustWork = TRUE
))
dk <- ngeo_tutorial_dk_case_control(
  n_per_group = 100, seed = 20260810
)
vertex <- ngeo_tutorial_vertex_case_control(
  n_per_group = 5, seed = 20260811
)
```

设想六个月后，我们要重做一项事先约定的皮层分析：从 DK68 数据中选出双侧颞上回、
岛叶、前扣带和内侧眶额皮层，并保留 100 名健康对照者和 100 名精神分裂症患者。
与此同时，Conte69 顶点样本每组各 5 人，为全皮层差值提供空间参照。这一页会记录
选择、重新执行、核对结果，并把派生表与说明文件一起发布。

## 重新运行之前，先固定输入和目标图

先查看两份输入的维度与组别。仅保存最后一个 *p* 值无法回答用了哪些被试或哪些
脑区；我们需要识别有序脑区、全部图层、操作参数和预期输出。

```{r source-contract}
list(
  dk_dimensions = dim(ngeo_values(dk$cohort)),
  vertex_dimensions = dim(ngeo_values(vertex$surface)),
  dk_groups = table(dk$design$group),
  vertex_groups = table(vertex$group)
)
```

再画出顶点水平的患者组减健康对照组差值。它不是稍后 DK 子集的输入，却让我们在
视觉上记住这次模拟效应的全皮层位置。

```{r source-brain, fig.width=10, fig.height=4.8, fig.alt="重新执行分析前的组间皮层厚度差值显示在 Conte69 展开表面上", fig.cap="输入身份和分析参数共同决定这张全皮层组间差值图。"}
source_limit <- max(abs(ngeo_values(vertex$difference)), na.rm = TRUE)
source_map <- ngeo_cortical_map(
  vertex$difference,
  layer = "SCZ_minus_HC",
  chart = "flat",
  atlas = "DK68",
  underlay = vertex$underlay,
  underlay_palette = "Grays",
  overlay_alpha = 0.82,
  palette = "Blue-Red 3",
  limits = c(-source_limit, source_limit),
  na_color = NA_character_
)
plot(
  source_map,
  main = "Replay source: SCZ - HC thickness",
  boundary_color = grDevices::adjustcolor("white", 0.55),
  boundary_lwd = 0.25,
  outline_lwd = 1.1
)
```

## 把预先选择的脑区写成可重新执行的步骤

目标包括双侧颞上回、岛叶、尾侧与喙侧前扣带，以及内侧眶额皮层，共 10 个 DK
分区。代码先从脑区名称得到有序行号，再把 `ngeo_subset` 的输入和参数记录成一步
可重放操作（replay step）。随后立即执行一次，得到恢复对象和清单哈希。

```{r record-selection}
target_regions <- c(
  "superiortemporal",
  "insula",
  "caudalanteriorcingulate",
  "rostralanteriorcingulate",
  "medialorbitofrontal"
)
selected <- which(dk$regions$region %in% target_regions)
stopifnot(length(selected) == 2L * length(target_regions))

steps <- list(ngeo_replay_step(
  id = "cortical_set",
  operation = "ngeo_subset",
  inputs = c(x = "source"),
  arguments = list(
    elements = selected,
    layers = seq_len(ncol(ngeo_values(dk$cohort)))
  )
))
replay_manifest <- ngeo_record_replay(
  inputs = list(source = dk$cohort),
  steps = steps,
  outputs = "cortical_set"
)
verified <- ngeo_replay(
  replay_manifest,
  inputs = list(source = dk$cohort)
)
replayed <- verified$outputs$cortical_set
list(
  verified = verified$verified,
  manifest_sha256 = replay_manifest$canonical_sha256,
  replayed_dimensions = dim(ngeo_values(replayed))
)
```

`verified` 应为真，恢复对象应有 10 行和 200 列。清单哈希识别这次输入、操作和
输出预期；若以后换了被试或脑区，它就不应继续匹配。

## 恢复的真是同一批脑区和被试吗？

哈希验证之后，我们再独立构造一次预期子集，逐项比较脑区顺序、200 个图层标识和
数值。这样可以区分“代码顺利结束”和“确实恢复了同一个对象”。

```{r alignment-check}
expected <- ngeo_subset(
  dk$cohort,
  elements = selected,
  layers = seq_len(ncol(ngeo_values(dk$cohort)))
)
stopifnot(
  identical(
    ngeo_base_elements(replayed)$region_id,
    ngeo_base_elements(expected)$region_id
  ),
  identical(
    ngeo_layers(replayed)$layer_id,
    ngeo_layers(expected)$layer_id
  ),
  isTRUE(all.equal(
    ngeo_values(replayed),
    ngeo_values(expected)
  ))
)
head(ngeo_base_elements(replayed)[
  c("region_id", "hemi", "region")
])
```

表格应列出左右半球各五个目标分区。随后把第一名被试的恢复结果画回皮层；未选择
区域留空，让选择范围一眼可见。

```{r replayed-brain, fig.width=10, fig.height=4.8, fig.alt="重新执行后恢复的 DK 脑区子集显示在 Conte69 展开表面上", fig.cap="逐项比较确认对象身份，脑图确认恢复的解剖范围。"}
replayed_layer <- match("sub-001", ngeo_layers(replayed)$layer_id)
replayed_values <- ngeo_values(replayed)[, replayed_layer]
names(replayed_values) <- ngeo_base_elements(replayed)$region_id
replayed_vertices <- replayed_values[match(dk$atlas, names(replayed_values))]
replayed_map <- ngeo_cortical_map(
  dk$surface,
  values = replayed_vertices,
  chart = "flat",
  atlas = "DK68",
  underlay = dk$underlay,
  underlay_palette = "Grays",
  overlay_alpha = 0.82,
  palette = "viridis",
  na_color = NA_character_
)
plot(
  replayed_map,
  main = "Verified replay: preregistered DK set",
  boundary_color = grDevices::adjustcolor("white", 0.55),
  boundary_lwd = 0.25,
  outline_lwd = 1.1
)
```

如果脑图出现了额外分区或漏掉一侧，即使对象维度恰好仍是 10 × 200，也应回到
`target_regions` 和脑区顺序查错。

## 怎样把差值表和重放记录一起交付？

恢复正确后，我们计算这 10 个分区的患者组减健康对照组均值，并准备一份伴随说明
（sidecar），
写明样本量、空间范围和重放清单哈希。批量写出函数会同时生成 TSV、JSON 和批次
清单，避免只传出一个失去上下文的结果表。

```{r publish}
replayed_layers <- ngeo_layers(replayed)
replayed_values <- ngeo_values(replayed)
parcel_effects <- data.frame(
  region_id = ngeo_base_elements(replayed)$region_id,
  SCZ_minus_HC = rowMeans(replayed_values[
    , replayed_layers$group == "SCZ", drop = FALSE
  ]) - rowMeans(replayed_values[
    , replayed_layers$group == "HC", drop = FALSE
  ])
)
sidecar <- list(
  Analysis = "SCZ minus HC cortical thickness",
  SamplingUnit = "subject",
  Subjects = list(HC = 100L, SCZ = 100L),
  Support = "preregistered DK cortical set",
  ReplayManifestSHA256 = replay_manifest$canonical_sha256
)

if (requireNamespace("jsonlite", quietly = TRUE)) {
  batch_directory <- tempfile("replay-batch-")
  batch <- ngeo_write_artifact_batch(
    batch_directory,
  c(
    "group_desc-SCZminusHC_thickness.tsv",
    "group_desc-SCZminusHC_thickness.json"
  ),
  list(
    function(path) {
      write.table(
        parcel_effects, path,
        sep = "\t", row.names = FALSE
      )
    },
    function(path) {
      jsonlite::write_json(
        sidecar, path,
        auto_unbox = TRUE, pretty = TRUE
      )
    }
  ),
  roles = c("effect_map", "sidecar"),
  entities = list(
    analysis = "SCZminusHC",
    datatype = "anat"
  )
  )
  restored_batch <- ngeo_read_artifact_batch(
    batch_directory
  )
  batch_report <- ngeo_validate_artifact_batch(
    restored_batch, batch_directory
  )
  stopifnot(
    isTRUE(restored_batch$complete),
    isTRUE(batch_report$valid),
    file.exists(file.path(
      batch_directory, "manifest.json"
    )),
    file.exists(file.path(
      batch_directory, "artifacts.json"
    ))
  )
  publication_result <- list(
    files = restored_batch$artifacts$path,
    complete = restored_batch$complete,
    validated = batch_report$valid
  )
  unlink(
    batch_directory,
    recursive = TRUE,
    force = TRUE
  )
  publication_result
}
```

恢复后的批次应同时包含两个文件，并通过完整性验证。时间戳可以变化，但有序脑区、
数值、图层、测量信息和源文件身份应进入逻辑哈希；重放记录也只接受有限的已知操作，
而不是执行任意代码。

在实际项目中，可以据变化类型决定下一步：若输入哈希改变，先确认是否有计划内的
数据更新；若输出哈希改变，比较操作参数和软件环境；若两者一致，再用脑图核对解剖
范围。确认无误后，把结果、伴随说明和重放清单作为同一个派生批次发布。
