---
title: "DK case-control cortical selection 的可复现 replay"
output: rmarkdown::html_vignette
vignette: >
  %\VignetteIndexEntry{DK case-control cortical selection 的可复现 replay}
  %\VignetteEngine{knitr::rmarkdown}
  %\VignetteEncoding{UTF-8}
---

```{r setup, include=FALSE}
knitr::opts_chunk$set(collapse=TRUE, comment="#>", message=FALSE,
                      warning=FALSE, fig.align="center")
library(neurogeo)
source(system.file("tutorial-code", "brain-case-study.R",
                   package="neurogeo", mustWork=TRUE))
dk <- ngeo_tutorial_dk_case_control()
```

## 记录数据 identity 与预先声明的 cortical subset

可复现不只是保存最终数字。replay record 必须识别准确的 68 × 200 input、顺序
operations、parameters、environment 与 expected hashes。本例预先声明的 cortical
set 包含双侧 superior temporal、insula、anterior cingulate 与 medial orbitofrontal
parcels。

```{r selection}
selected <- which(dk$regions$region %in% c(
  "superior temporal", "insula", "caudal anterior cingulate",
  "rostral anterior cingulate", "medial orbitofrontal"
))
steps <- list(ngeo_replay_step(
  "cortical_set", "ngeo_subset", c(x="source"),
  list(elements=selected, layers=seq_len(200))
))
manifest <- ngeo_record_replay(
  list(source=dk$cohort), steps, outputs="cortical_set"
)
verified <- ngeo_replay(manifest, list(source=dk$cohort))
verified$verified
manifest$canonical_sha256
```

## 在脑图上验证 output

replayed object 保留全部 200 个 subject layers，但只保留声明的 parcels。未选择的
DK cortex 显示为灰色，因此 recorded spatial scope 可以直接检查。

```{r replay-brain, fig.width=9, fig.height=4.6, fig.alt="一名 HC 的 replayed preregistered DK cortical subset", fig.cap="replay hash 验证 identity；脑图验证选择的 spatial scope 是否符合预期。"}
replayed <- verified$outputs$cortical_set
ngeo_tutorial_plot_dk(
  replayed, "sub-001", title="Verified replay：预先声明的 cortical set"
)
```

logical hash 覆盖有序 base elements、values、layer/measure metadata、labels 与 file
identity；timestamp 不改变它。replay 在返回 `verified = TRUE` 前检查 input、
intermediate 与 output hash。受限 operation vocabulary 防止 manifest 变成任意代码
容器。

## 发布相关 derivatives

```{r publish, eval=FALSE}
batch <- ngeo_write_artifact_batch(
  "derivatives/neurogeo/group-scz-vs-hc",
  c("group_desc-SCZminusHC_thickness.tsv", "group_desc-SCZminusHC_thickness.json"),
  list(
    function(path) write.table(parcel_effects, path, sep="\t", row.names=FALSE),
    function(path) jsonlite::write_json(sidecar, path, auto_unbox=TRUE)
  ),
  roles=c("effect_map", "sidecar"),
  entities=list(analysis="SCZminusHC", datatype="anat")
)
```

artifacts 使用 root-relative paths 与 SHA-256 content hashes。`neurogeo` 发布声明的
derivative batch，不发现或编排整个 BIDS dataset。
