---
title: "可审计 replay 与 derivative artifact"
output: rmarkdown::html_vignette
vignette: >
  %\VignetteIndexEntry{可审计 replay 与 derivative artifact}
  %\VignetteEngine{knitr::rmarkdown}
  %\VignetteEncoding{UTF-8}
---

## 基础背景

可复现性不仅是保存 final numbers。replay record 应识别 exact input、ordered
operation、parameter、intermediate hash、execution environment 和 expected
output。限制可用 operation vocabulary 能让记录被审阅，也避免 manifest 变成
任意 R code 的容器。

## 记录并验证分析

```{r}
library(neurogeo)
x <- ngeo_point(
  cbind(x = 1:4, y = 0, z = 0),
  values = cbind(t0 = 1:4, t1 = 2 * (1:4), t2 = 3 * (1:4))
)
x <- ngeo_set_time_axis(
  x,
  ngeo_time_axis(start = 0, step = 1, n = 3, unit = "day"),
  temporal_semantics = "instantaneous"
)
steps <- list(
  ngeo_replay_step(
    "window", "ngeo_time_slice", c(x = "source"),
    list(index = 1:2)
  ),
  ngeo_replay_step(
    "trend", "ngeo_temporal_trend", c(x = "window")
  )
)
manifest <- ngeo_record_replay(
  list(source = x), steps, outputs = "trend"
)
verified <- ngeo_replay(manifest, list(source = x))
verified$verified
```

## Logical identity

logical hash 覆盖 ordered base、aligned values、measurement semantics、
layers、labels 和 file identity；execution timestamp 不改变该 identity。
replay 在返回结果前检查 environment 以及每个 input、intermediate 和 final
hash。

## 发布相关 artifacts

```{r eval=FALSE}
ngeo_write_artifact_batch(
  "derivatives/neurogeo/sub-01",
  c("sub-01_metric.tsv", "sub-01_metric.json"),
  list(
    function(path) write.table(distance_method, path, sep = "\t"),
    function(path) jsonlite::write_json(sidecar, path)
  ),
  roles = c("distance_method", "sidecar"),
  entities = list(subject = "01", datatype = "anat")
)
```

artifact 使用 root-relative path 和 SHA-256；batch scope 只覆盖指定 derivative，
不会发现或运行整个 BIDS dataset。
