---
title: "DK68 cortical selection 与 Conte69 结果的可复现 replay"
output: rmarkdown::html_vignette
vignette: >
  %\VignetteIndexEntry{DK68 cortical selection 与 Conte69 结果的可复现 replay}
  %\VignetteEngine{knitr::rmarkdown}
  %\VignetteEncoding{UTF-8}
---

```{r setup, include=FALSE}
knitr::opts_chunk$set(
  collapse = TRUE, comment = "#>", message = FALSE, warning = FALSE,
  fig.align = "center"
)
library(neurogeo)
source(system.file(
  "tutorial-code", "brain-case-study.R",
  package = "neurogeo", mustWork = TRUE
))
dk <- ngeo_tutorial_dk_case_control(
  n_per_group = 100, seed = 20260810
)
vertex <- ngeo_tutorial_vertex_case_control(
  n_per_group = 5, seed = 20260811
)
```

## Replay 从明确的脑数据 identity 开始

主研究包含 DK68 上的 100 名 HC + 100 名 SCZ，以及 Conte69 vertex
support 上每组 5 名被试。replay record 必须识别 ordered brain elements、
全部 subject layers、operations、parameters、environment 和预期 hashes；
仅保存最后一个 p value 不足以重建分析。

```{r source-contract}
list(
  dk_dimensions = dim(ngeo_values(dk$cohort)),
  vertex_dimensions = dim(ngeo_values(vertex$surface)),
  dk_groups = table(dk$design$group),
  vertex_groups = table(vertex$group)
)
```

先固定全脑 vertex-level estimand，作为 replay 前的空间参照。

```{r source-brain, fig.width=10, fig.height=4.8, fig.alt="Replay 前 Conte69 flat surface 上的 vertex SCZ 减 HC contrast", fig.cap="Replay manifest 必须绑定产生该 cortical pattern 的输入和参数。"}
ngeo_tutorial_plot_flat(
  vertex$difference,
  layer = "SCZ_minus_HC",
  title = "Replay source: SCZ - HC thickness",
  diverging = TRUE
)
```

## 预先声明 DK cortical set

这里选择双侧 superior temporal、insula、anterior cingulate 和 medial
orbitofrontal parcels，并保留全部 200 名被试。selection 使用 ordered
element indices，但解释必须回到明确 region IDs。

```{r record-selection}
target_regions <- c(
  "superiortemporal",
  "insula",
  "caudalanteriorcingulate",
  "rostralanteriorcingulate",
  "medialorbitofrontal"
)
selected <- which(dk$regions$region %in% target_regions)
stopifnot(length(selected) == 2L * length(target_regions))

steps <- list(ngeo_replay_step(
  id = "cortical_set",
  operation = "ngeo_subset",
  inputs = c(x = "source"),
  arguments = list(
    elements = selected,
    layers = seq_len(ncol(ngeo_values(dk$cohort)))
  )
))
replay_manifest <- ngeo_record_replay(
  inputs = list(source = dk$cohort),
  steps = steps,
  outputs = "cortical_set"
)
verified <- ngeo_replay(
  replay_manifest,
  inputs = list(source = dk$cohort)
)
replayed <- verified$outputs$cortical_set
list(
  verified = verified$verified,
  manifest_sha256 = replay_manifest$canonical_sha256,
  replayed_dimensions = dim(ngeo_values(replayed))
)
```

## Replay 前后 alignment 验证

hash verification 之外，再显式检查 region order、200 个 layer IDs 和
values。这样可以区分“代码运行完了”与“恢复了同一个神经影像对象”。

```{r alignment-check}
expected <- ngeo_subset(
  dk$cohort,
  elements = selected,
  layers = seq_len(ncol(ngeo_values(dk$cohort)))
)
stopifnot(
  identical(
    ngeo_base_elements(replayed)$region_id,
    ngeo_base_elements(expected)$region_id
  ),
  identical(
    ngeo_layers(replayed)$layer_id,
    ngeo_layers(expected)$layer_id
  ),
  isTRUE(all.equal(
    ngeo_values(replayed),
    ngeo_values(expected)
  ))
)
head(ngeo_base_elements(replayed)[
  c("region_id", "hemi", "region")
])
```

未选择的 DK cortex 在图中留空，因此可以直接检查 replay 的 spatial
scope，而不是只相信 manifest 中的一串数字。

```{r replayed-brain, fig.width=10, fig.height=4.8, fig.alt="Conte69 flat surface 上 replay 恢复的 DK cortical subset", fig.cap="Hash 验证 identity；flat-surface map 验证恢复的 cortical scope。"}
ngeo_tutorial_plot_flat(
  replayed,
  layer = "sub-001",
  title = "Verified replay: preregistered DK set"
)
```

## 发布 derivative 时继续保留证据链

```{r publish}
replayed_layers <- ngeo_layers(replayed)
replayed_values <- ngeo_values(replayed)
parcel_effects <- data.frame(
  region_id = ngeo_base_elements(replayed)$region_id,
  SCZ_minus_HC = rowMeans(replayed_values[
    , replayed_layers$group == "SCZ", drop = FALSE
  ]) - rowMeans(replayed_values[
    , replayed_layers$group == "HC", drop = FALSE
  ])
)
sidecar <- list(
  Analysis = "SCZ minus HC cortical thickness",
  SamplingUnit = "subject",
  Subjects = list(HC = 100L, SCZ = 100L),
  Support = "preregistered DK cortical set",
  ReplayManifestSHA256 = replay_manifest$canonical_sha256
)

if (requireNamespace("jsonlite", quietly = TRUE)) {
  batch_directory <- tempfile("replay-batch-")
  batch <- ngeo_write_artifact_batch(
    batch_directory,
  c(
    "group_desc-SCZminusHC_thickness.tsv",
    "group_desc-SCZminusHC_thickness.json"
  ),
  list(
    function(path) {
      write.table(
        parcel_effects, path,
        sep = "\t", row.names = FALSE
      )
    },
    function(path) {
      jsonlite::write_json(
        sidecar, path,
        auto_unbox = TRUE, pretty = TRUE
      )
    }
  ),
  roles = c("effect_map", "sidecar"),
  entities = list(
    analysis = "SCZminusHC",
    datatype = "anat"
  )
  )
  restored_batch <- ngeo_read_artifact_batch(
    batch_directory
  )
  batch_report <- ngeo_validate_artifact_batch(
    restored_batch, batch_directory
  )
  stopifnot(
    isTRUE(restored_batch$complete),
    isTRUE(batch_report$valid),
    file.exists(file.path(
      batch_directory, "manifest.json"
    )),
    file.exists(file.path(
      batch_directory, "artifacts.json"
    ))
  )
  publication_result <- list(
    files = restored_batch$artifacts$path,
    complete = restored_batch$complete,
    validated = batch_report$valid
  )
  unlink(
    batch_directory,
    recursive = TRUE,
    force = TRUE
  )
  publication_result
}
```

logical hash 应覆盖 ordered base、values、layer/measure metadata、labels
和 file identity；timestamp 不应改变科学 identity。受限 operation
vocabulary 防止 replay manifest 变成任意代码容器。
