---
title: "可扩展 values、CIFTI 与 BIDS derivatives"
output: rmarkdown::html_vignette
vignette: >
  %\VignetteIndexEntry{可扩展 values、CIFTI 与 BIDS derivatives}
  %\VignetteEngine{knitr::rmarkdown}
  %\VignetteEncoding{UTF-8}
---

```{r setup, include=FALSE}
knitr::opts_chunk$set(collapse = TRUE, comment = "#>")
library(neurogeo)
```

## 基础背景

高分辨率 surface、volume 和 dense grayordinate 数据可能超过内存。分块访问
只改变 values 的读取方式，不能改变 element order、map metadata、domain
identity 或 measurement semantics。

## 分块计算

```{r}
backing <- matrix(seq_len(30), nrow = 10, ncol = 3)
colnames(backing) <- c("a", "b", "c")
x <- ngeo_points(
  cbind(x = 1:10, y = 0),
  values = backing,
  measures = do.call(
    rbind,
    replicate(3, ngeo_measure(spatial_semantics = "intensive"),
              simplify = FALSE)
  )
)
ngeo_value_chunks(
  x, chunk_size = 4,
  FUN = function(block, rows) colSums(block)
)
```

`chunk_size` 是执行参数，不产生第二套空间对象模型。不同 chunk size 应得到
同一逻辑结果。

## 资源预算

```{r}
atlas <- ngeo_atlas_map(
  x, rep(c("A", "B"), each = 5), source_support = rep(1, 10)
)
ngeo_change_support(
  x, atlas$target, atlas,
  budget = ngeo_resource_budget(
    memory_bytes = 1024^2,
    materialized_elements = 6
  )
)
```

预算在分配内存前检查。超出预算应明确失败，而不是悄悄切换统计方法。

## Derivative 输出

`write_ngeo_cifti()` 可写出 dscalar、dlabel 和 dtseries；
`write_ngeo_bids_derivative()` 添加限定范围的 JSON sidecar。两者都不负责运行
或索引完整 BIDS dataset。
