---
title: "从 64,984 个顶点汇总到 Schaefer200：一条可扩展的数据路径"
output: rmarkdown::html_vignette
vignette: >
  %\VignetteIndexEntry{从 64,984 个顶点汇总到 Schaefer200：一条可扩展的数据路径}
  %\VignetteEngine{knitr::rmarkdown}
  %\VignetteEncoding{UTF-8}
---

```{r setup, include=FALSE}
knitr::opts_chunk$set(
  collapse = TRUE, comment = "#>", message = FALSE, warning = FALSE,
  fig.align = "center"
)
library(neurogeo)
source(system.file(
  "tutorial-code", "brain-case-study.R",
  package = "neurogeo", mustWork = TRUE
))
dk <- ngeo_tutorial_dk_case_control(
  n_per_group = 100, seed = 20260810
)
vertex <- ngeo_tutorial_vertex_case_control(
  n_per_group = 5, seed = 20260811
)
```

这一页把几个常见的数据步骤串成一条完整路线。我们从 Conte69 顶点样本开始，每组
5 名被试；先按块汇总两组数据，再把顶点差值聚合到 Schaefer200 分区，最后将一个
CIFTI 派生文件连同 BIDS 伴随说明（sidecar）写出。DK68 的 200 名被试数据同时保留，
用来提醒我们：存储策略可以随规模改变，研究对象和被试身份不应随之改变。

## 先确定这次处理的是哪一张脑图

查看两份数据的维度和顶点样本的组别，然后画出患者组减健康对照组的顶点差值。
后面的分块、聚合与写出都应保留这张图所代表的顶点顺序和组间比较。

```{r dimensions}
list(
  dk = dim(ngeo_values(dk$cohort)),
  vertex = dim(ngeo_values(vertex$surface)),
  groups = table(vertex$group),
  density = vertex$density
)
```

```{r cortical-contrast, fig.width=10, fig.height=4.8, fig.alt="Conte69 展开表面上的顶点水平组间皮层厚度差值", fig.cap="分块访问改变计算方式，不改变顶点位置或组间比较。"}
scalable_limit <- max(abs(ngeo_values(vertex$difference)), na.rm = TRUE)
scalable_map <- ngeo_cortical_map(
  vertex$difference,
  layer = "SCZ_minus_HC",
  chart = "flat",
  atlas = "DK68",
  underlay = vertex$underlay,
  underlay_palette = "Grays",
  overlay_alpha = 0.82,
  palette = "Blue-Red 3",
  limits = c(-scalable_limit, scalable_limit),
  na_color = NA_character_
)
plot(
  scalable_map,
  main = "Scalable I/O target: SCZ - HC thickness",
  boundary_color = grDevices::adjustcolor("white", 0.55),
  boundary_lwd = 0.25,
  outline_lwd = 1.1
)
```

## 按块累加时，怎样知道组别没有串行？

每个数据块包含一段连续顶点和全部 10 名被试。下面在块内分别累加健康对照组和
患者组的数值，同时记录首尾顶点。示例矩阵可以完整载入，因此还能计算一次直接
结果作为参照。

```{r chunks}
chunk_result <- ngeo_value_chunks(
  vertex$surface,
  chunk_size = 512,
  FUN = function(block, rows) {
    c(
      first_vertex = min(rows),
      last_vertex = max(rows),
      n_vertices = length(rows),
      HC_sum = sum(
        block[, vertex$group == "HC", drop = FALSE]
      ),
      SCZ_sum = sum(
        block[, vertex$group == "SCZ", drop = FALSE]
      )
    )
  }
)
chunk_table <- do.call(rbind, chunk_result)
chunk_table

direct_group_sum <- c(
  HC_sum = sum(ngeo_values(vertex$surface)[
    , vertex$group == "HC", drop = FALSE
  ]),
  SCZ_sum = sum(ngeo_values(vertex$surface)[
    , vertex$group == "SCZ", drop = FALSE
  ])
)
stopifnot(
  isTRUE(all.equal(
    colSums(chunk_table[, c("HC_sum", "SCZ_sum"), drop = FALSE]),
    direct_group_sum
  )),
  chunk_table[1L, "first_vertex"] == 1L,
  tail(chunk_table, 1L)[1L, "last_vertex"] ==
    nrow(ngeo_values(vertex$surface))
)
```

两种方法的组内总和应一致，首块和末块也应覆盖整个顶点范围。这里的配对依据是
稳定的顶点标识和图层标识，而不是厚度值的大小或相似的文件名。若结果不一致，应先
检查行列顺序，再检查数值计算。

## 怎样在有限内存中得到 Schaefer200 分区均值？

顶点图适合保留精细空间信息，但很多分析和报告需要分区水平结果。我们先根据
Schaefer200 标签建立稀疏映射，再按顶点面积把组间差值聚合到 200 个分区。资源
预算限制一次可实体化的结果规模，但不会改变采用哪套图谱。

```{r schaefer200}
schaefer200_map <- ngeo_atlas_map(
  vertex$difference,
  vertex$supports$Schaefer200,
  source_support = ngeo_vertex_area(vertex$difference)
)
schaefer200_effect <- aggregate_to(
  vertex$difference,
  schaefer200_map$target,
  schaefer200_map,
  budget = ngeo_resource_budget(
    memory_bytes = 16 * 1024^2,
    materialized_elements = 200
  )
)
list(
  operator = dim(schaefer200_map$operator),
  result = dim(ngeo_values(schaefer200_effect))
)
```

`operator` 的维度应是 200 × 64,984，聚合结果则有 200 行。前者记录每个顶点属于
哪个分区，后者保存每个分区的面积加权差值。把目标图谱画出来，可以检查分区是否
覆盖预期皮层以及左右半球是否排列正确。

```{r schaefer200-support, fig.width=10, fig.height=4.8, fig.alt="Schaefer200 分区显示在 Conte69 展开表面上", fig.cap="稀疏映射把 64,984 个顶点汇总为 200 个有明确边界的分区。"}
sch200_atlas_map <- ngeo_cortical_map(
  vertex$surface,
  chart = "flat",
  atlas = "Schaefer200",
  fill = "atlas",
  underlay = vertex$underlay,
  underlay_palette = "Grays",
  overlay_alpha = 0.78,
  palette = "Dynamic",
  na_color = NA_character_
)
plot(
  sch200_atlas_map,
  main = "Sparse target: Schaefer200",
  boundary_lwd = 0.35,
  outline_lwd = 1.1,
  show_legend = FALSE
)
```

## CIFTI 文件也能沿同样的块边界读取吗？

接下来用一个小型 CIFTI 文件检查真实格式读取路径。它不承担科学解释，只让我们
快速确认灰质坐标行在分块后仍然恰好覆盖一次。

```{r tiny-cifti-contract}
if (requireNamespace("cifti", quietly = TRUE)) {
  fixture_path <- system.file(
    "extdata", "golden", "tiny.dscalar.nii",
    package = "neurogeo", mustWork = TRUE
  )
  tiny_backed <- read_ngeo_cifti_filebacked(
    fixture_path, checksum = TRUE
  )
  tiny_chunks <- ngeo_value_chunks(
    tiny_backed,
    chunk_size = 2,
    FUN = function(block, rows) {
      list(rows = rows, dimensions = dim(block))
    }
  )
  stopifnot(
    sum(vapply(
      tiny_chunks,
      function(x) length(x$rows),
      integer(1)
    )) == nrow(ngeo_values(tiny_backed))
  )
  list(
    dimensions = dim(ngeo_values(tiny_backed)),
    chunks = length(tiny_chunks),
    alignment_checked = TRUE
  )
}
```

如果各块行数之和等于 CIFTI 的总行数，至少说明这次遍历没有漏行。真实项目还应
按脑结构核对行数，并保存每块对应的灰质坐标范围。

## 分析结果怎样连同来源一起发布？

最后继续用小型 CIFTI 演示一次 BIDS 派生数据写出。我们构造规范文件名，写出数据
与 JSON sidecar，计算 SHA-256，再读回来比较数值。这样，接收者不仅能打开文件，
还可以核对它来自哪个空间和哪次写出。

```{r derivative}
if (all(vapply(
  c("cifti", "jsonlite"),
  requireNamespace, logical(1), quietly = TRUE
))) {
  cifti_fixture <- system.file(
    "extdata", "golden", "tiny.dscalar.nii",
    package = "neurogeo", mustWork = TRUE
  )
  dense_fixture <- read_ngeo_cifti(
    cifti_fixture, checksum = TRUE
  )
  derivative_directory <- tempfile(
    "bids-derivative-"
  )
  dir.create(derivative_directory)
  entities <- list(
    sub = "01",
    space = "fsLR",
    desc = "contract"
  )
  derivative_basename <- ngeo_bids_build_name(
    entities,
    suffix = "dscalar",
    extension = ".dscalar.nii"
  )
  derivative_path <- file.path(
    derivative_directory,
    derivative_basename
  )
  derivative_output <- write_ngeo_bids_derivative(
    dense_fixture,
    path = derivative_path,
    entities = entities,
    sources = cifti_fixture,
    strict_name = TRUE
  )
  derivative_restored <- read_ngeo_cifti(
    derivative_output[["data"]],
    checksum = TRUE
  )
  derivative_sidecar <- jsonlite::fromJSON(
    derivative_output[["sidecar"]],
    simplifyVector = FALSE
  )
  ngeo_validate_bids_sidecar(
    derivative_sidecar,
    derivative_restored,
    derivative_output[["data"]]
  )
  stopifnot(
    all(file.exists(derivative_output)),
    length(attr(derivative_output, "sha256")) == 2L,
    isTRUE(all.equal(
      ngeo_values(derivative_restored),
      ngeo_values(dense_fixture),
      tolerance = 1e-12
    ))
  )
  derivative_summary <- list(
    basename = basename(derivative_output[["data"]]),
    dimensions = dim(ngeo_values(derivative_restored)),
    alignment_preserved = TRUE
  )
  unlink(
    derivative_directory,
    recursive = TRUE,
    force = TRUE
  )
  derivative_summary
}
```

输出摘要中的文件名应包含被试、空间和描述实体，读回后的维度与数值应保持一致。
这一步发布的是已经声明好的结果，不会替我们发现输入文件、运行预处理或降低皮层
分辨率。

在自己的数据上，可以先根据内存预算决定块大小，再根据科学问题决定保留顶点还是
聚合到 Schaefer200。前者是执行选择，后者是分析选择。只有当分块核对、图谱覆盖和
写出—读回都通过后，才适合把派生文件交给下游分析或共享给合作者。
