---
title: "Vertex case-control surfaces 的 scalable I/O"
output: rmarkdown::html_vignette
vignette: >
  %\VignetteIndexEntry{Vertex case-control surfaces 的 scalable I/O}
  %\VignetteEngine{knitr::rmarkdown}
  %\VignetteEncoding{UTF-8}
---

```{r setup, include=FALSE}
knitr::opts_chunk$set(collapse=TRUE, comment="#>", message=FALSE,
                      warning=FALSE, fig.align="center")
library(neurogeo)
source(system.file("tutorial-code", "brain-case-study.R",
                   package="neurogeo", mustWork=TRUE))
vertex <- ngeo_tutorial_vertex_case_control(n_per_group=5)
```

## 一个 logical brain matrix，bounded access

教学矩阵有 672 cortical vertices × 10 subjects；同一 contract 适用于 32k/164k
surface 与 dense CIFTI cohort。chunking 只改变 values access，不改变 vertex order、
subject metadata、base identity 或 measurement semantics。

```{r brain, fig.width=9, fig.height=4.5, fig.alt="双侧 cortical surface 上的 vertex case-control thickness contrast", fig.cap="value access 分块时，spatial meaning 保持不变。"}
plot(vertex$difference, chart="flat", show_edges=FALSE, palette="Blue-Red 3")
```

```{r chunks}
chunks <- ngeo_value_chunks(
  vertex$surface, chunk_size=96,
  FUN=function(block, rows) {
    c(first_vertex=min(rows), last_vertex=max(rows),
      HC_sum=sum(block[, vertex$group == "HC", drop=FALSE]),
      SCZ_sum=sum(block[, vertex$group == "SCZ", drop=FALSE]))
  }
)
chunks
```

callback 接收严格对齐的 cortical rows。不能按 value 重排 chunk，也不能用近似名称
join subjects；element IDs 与 layer IDs 才是 stable keys。

## budget 下的 sparse support operations

```{r support}
atlas <- ngeo_atlas_map(
  vertex$difference, vertex$supports$Schaefer200,
  source_support=ngeo_vertex_area(vertex$difference)
)
regional <- aggregate_to(
  vertex$difference, atlas$target, atlas,
  budget=ngeo_resource_budget(
    memory_bytes=8 * 1024^2,
    materialized_elements=200
  )
)
regional
```

sparse 200 × 672 operator 被直接使用。budget 不能静默 downsample cortex 或换 atlas。

## 神经影像 derivative output

`write_ngeo_cifti()` 把 dscalar、dlabel 与 dtseries 写为 CIFTI-2/NIfTI-2；
`write_ngeo_bids_derivative()` 添加包含 spatial entities、measure semantics 与 history
的 scoped JSON sidecar。surface 数据使用相应 GIFTI/FreeSurfer writers，并保持
vertex-index contract。

```{r derivative, eval=FALSE}
write_ngeo_bids_derivative(
  vertex$difference,
  path="derivatives/neurogeo/group_scz-vs-hc_desc-thickness.dscalar.nii",
  sidecar=list(
    Analysis="SCZ minus HC",
    SamplingUnit="subject",
    Support="registered cortical vertices"
  )
)
```

writers 只发布声明的 derivatives，不发现、预处理或运行完整 BIDS dataset。
