---
title: "Conte69 vertex case-control cohort 的 scalable I/O"
output: rmarkdown::html_vignette
vignette: >
  %\VignetteIndexEntry{Conte69 vertex case-control cohort 的 scalable I/O}
  %\VignetteEngine{knitr::rmarkdown}
  %\VignetteEncoding{UTF-8}
---

```{r setup, include=FALSE}
knitr::opts_chunk$set(
  collapse = TRUE, comment = "#>", message = FALSE, warning = FALSE,
  fig.align = "center"
)
library(neurogeo)
source(system.file(
  "tutorial-code", "brain-case-study.R",
  package = "neurogeo", mustWork = TRUE
))
dk <- ngeo_tutorial_dk_case_control(
  n_per_group = 100, seed = 20260810
)
vertex <- ngeo_tutorial_vertex_case_control(
  n_per_group = 5, seed = 20260811
)
```

## 一个 logical cortical matrix，多种访问策略

DK68 cohort 有 200 个 subject layers；Conte69 vertex sample 有 5 名 HC
与 5 名 SCZ。scalable I/O 允许 values 延迟读取或分块访问，但不能改变
ordered vertices、surface geometry、layer metadata、atlas support 或
measurement semantics。

```{r dimensions}
list(
  dk = dim(ngeo_values(dk$cohort)),
  vertex = dim(ngeo_values(vertex$surface)),
  groups = table(vertex$group),
  density = vertex$density
)
```

```{r cortical-contrast, fig.width=10, fig.height=4.8, fig.alt="Conte69 flat surface 上的 vertex SCZ 减 HC 皮层厚度 contrast", fig.cap="分块和 file backing 只改变访问方式，不改变 cortical contrast。"}
ngeo_tutorial_plot_flat(
  vertex$difference,
  layer = "SCZ_minus_HC",
  title = "Scalable I/O target: SCZ - HC thickness",
  diverging = TRUE
)
```

## 分块读取并保持 subject alignment

callback 收到连续 vertex rows 和全部 10 个 subject columns。下面分别累计
HC 与 SCZ 的总和，并与直接计算核对。

```{r chunks}
chunk_result <- ngeo_value_chunks(
  vertex$surface,
  chunk_size = 512,
  FUN = function(block, rows) {
    c(
      first_vertex = min(rows),
      last_vertex = max(rows),
      n_vertices = length(rows),
      HC_sum = sum(
        block[, vertex$group == "HC", drop = FALSE]
      ),
      SCZ_sum = sum(
        block[, vertex$group == "SCZ", drop = FALSE]
      )
    )
  }
)
chunk_table <- do.call(rbind, chunk_result)
chunk_table

direct_group_sum <- c(
  HC_sum = sum(ngeo_values(vertex$surface)[
    , vertex$group == "HC", drop = FALSE
  ]),
  SCZ_sum = sum(ngeo_values(vertex$surface)[
    , vertex$group == "SCZ", drop = FALSE
  ])
)
stopifnot(
  isTRUE(all.equal(
    colSums(chunk_table[, c("HC_sum", "SCZ_sum"), drop = FALSE]),
    direct_group_sum
  )),
  chunk_table[1L, "first_vertex"] == 1L,
  tail(chunk_table, 1L)[1L, "last_vertex"] ==
    nrow(ngeo_values(vertex$surface))
)
```

stable keys 是 element IDs 与 layer IDs，不是 thickness value，也不是近似
subject name。分块前后只要任一顺序改变，group contrast 就不再是同一张脑图。

## Sparse Schaefer200 aggregation

```{r schaefer200}
schaefer200_map <- ngeo_atlas_map(
  vertex$difference,
  vertex$supports$Schaefer200,
  source_support = ngeo_vertex_area(vertex$difference)
)
schaefer200_effect <- aggregate_to(
  vertex$difference,
  schaefer200_map$target,
  schaefer200_map,
  budget = ngeo_resource_budget(
    memory_bytes = 16 * 1024^2,
    materialized_elements = 200
  )
)
list(
  operator = dim(schaefer200_map$operator),
  result = dim(ngeo_values(schaefer200_effect))
)
```

```{r schaefer200-support, fig.width=10, fig.height=4.8, fig.alt="Conte69 flat surface 上的 Schaefer200 support", fig.cap="Sparse aggregation 在同一 vertex foundation 上声明 target support。"}
ngeo_tutorial_plot_atlas(
  vertex,
  atlas = "Schaefer200",
  title = "Sparse target: Schaefer200"
)
```

## 格式 contract 侧栏：tiny CIFTI file-backed blocks

bundled tiny CIFTI 仅验证真实格式 reader 与 delayed blocks；它不是科学
主数据。

```{r tiny-cifti-contract}
if (requireNamespace("cifti", quietly = TRUE)) {
  fixture_path <- system.file(
    "extdata", "golden", "tiny.dscalar.nii",
    package = "neurogeo", mustWork = TRUE
  )
  tiny_backed <- read_ngeo_cifti_filebacked(
    fixture_path, checksum = TRUE
  )
  tiny_chunks <- ngeo_value_chunks(
    tiny_backed,
    chunk_size = 2,
    FUN = function(block, rows) {
      list(rows = rows, dimensions = dim(block))
    }
  )
  stopifnot(
    sum(vapply(
      tiny_chunks,
      function(x) length(x$rows),
      integer(1)
    )) == nrow(ngeo_values(tiny_backed))
  )
  list(
    dimensions = dim(ngeo_values(tiny_backed)),
    chunks = length(tiny_chunks),
    alignment_checked = TRUE
  )
}
```

## Derivative output

下面继续用 bundled tiny CIFTI 验证 BIDS derivative transaction。它检查
canonical name、CIFTI writer、JSON sidecar、SHA-256 和 read-back
alignment；科学主图仍是前面的 vertex cohort。

```{r derivative}
if (all(vapply(
  c("cifti", "jsonlite"),
  requireNamespace, logical(1), quietly = TRUE
))) {
  cifti_fixture <- system.file(
    "extdata", "golden", "tiny.dscalar.nii",
    package = "neurogeo", mustWork = TRUE
  )
  dense_fixture <- read_ngeo_cifti(
    cifti_fixture, checksum = TRUE
  )
  derivative_directory <- tempfile(
    "bids-derivative-"
  )
  dir.create(derivative_directory)
  entities <- list(
    sub = "01",
    space = "fsLR",
    desc = "contract"
  )
  derivative_basename <- ngeo_bids_build_name(
    entities,
    suffix = "dscalar",
    extension = ".dscalar.nii"
  )
  derivative_path <- file.path(
    derivative_directory,
    derivative_basename
  )
  derivative_output <- write_ngeo_bids_derivative(
    dense_fixture,
    path = derivative_path,
    entities = entities,
    sources = cifti_fixture,
    strict_name = TRUE
  )
  derivative_restored <- read_ngeo_cifti(
    derivative_output[["data"]],
    checksum = TRUE
  )
  derivative_sidecar <- jsonlite::fromJSON(
    derivative_output[["sidecar"]],
    simplifyVector = FALSE
  )
  ngeo_validate_bids_sidecar(
    derivative_sidecar,
    derivative_restored,
    derivative_output[["data"]]
  )
  stopifnot(
    all(file.exists(derivative_output)),
    length(attr(derivative_output, "sha256")) == 2L,
    isTRUE(all.equal(
      ngeo_values(derivative_restored),
      ngeo_values(dense_fixture),
      tolerance = 1e-12
    ))
  )
  derivative_summary <- list(
    basename = basename(derivative_output[["data"]]),
    dimensions = dim(ngeo_values(derivative_restored)),
    alignment_preserved = TRUE
  )
  unlink(
    derivative_directory,
    recursive = TRUE,
    force = TRUE
  )
  derivative_summary
}
```

writer 只发布声明的 derivative；它不会发现数据、运行 preprocessing、
替换 atlas 或自动降低 cortical resolution。resource budget 失败时应该
停止并报告，而不是改变科学问题。
