---
title: "Schema 验证与可移植 manifest"
output: rmarkdown::html_vignette
vignette: >
  %\VignetteIndexEntry{Schema 验证与可移植 manifest}
  %\VignetteEngine{knitr::rmarkdown}
  %\VignetteEncoding{UTF-8}
---

```{r setup, include=FALSE}
knitr::opts_chunk$set(collapse = TRUE, comment = "#>")
library(neurogeo)
```

## 基础背景

Schema validation 检查对象是否满足其声明的结构契约，包括 domain 类型、
element/value alignment、measurement metadata、space identity，以及 topology
和 map 的内部一致性。它不能证明研究设计正确，但能阻止结构错误进入统计计算。

## 验证对象

```{r}
x <- ngeo_points(
  cbind(x = c(0, 1, 0), y = c(0, 0, 1)),
  values = cbind(signal = c(1, 2, 3)),
  measures = ngeo_measure(spatial_semantics = "intensive"),
  space = ngeo_space("reference-points", kind = "unknown")
)
ngeo_validate(x)
```

严格验证失败时，应修正产生对象的步骤，而不是跳过验证。schema table 是内部
实现细节；用户只需要公共验证入口。

## Manifest 与哈希

manifest 使用 canonical JSON 和 SHA-256 绑定规范性 metadata，但不重复保存
values block。它适合完整性验证和交换，不替代原始数据。

```{r}
manifest <- ngeo_object_manifest(x)
manifest
ngeo_validate_manifest(manifest, x)
```

写入和读回采用原子 JSON 交换：

```{r eval=FALSE}
output <- write_ngeo_manifest(manifest, "x.ngcs-manifest.json")
restored <- read_ngeo_manifest(output$path)
ngeo_validate_manifest(restored, x)
```

如果 domain、元素顺序、metadata 或文件身份发生改变，原 manifest 不应继续
被视为同一对象的证明。
