---
title: "分析开始前，怎样确认脑区、顶点和被试仍然对齐"
output: rmarkdown::html_vignette
vignette: >
  %\VignetteIndexEntry{分析开始前，怎样确认脑区、顶点和被试仍然对齐}
  %\VignetteEngine{knitr::rmarkdown}
  %\VignetteEncoding{UTF-8}
---

```{r setup, include=FALSE}
knitr::opts_chunk$set(
  collapse = TRUE, comment = "#>", message = FALSE, warning = FALSE,
  fig.align = "center"
)
library(neurogeo)
source(system.file(
  "tutorial-code", "brain-case-study.R",
  package = "neurogeo", mustWork = TRUE
))
dk <- ngeo_tutorial_dk_case_control(
  n_per_group = 100, seed = 20260810
)
vertex <- ngeo_tutorial_vertex_case_control(
  n_per_group = 5, seed = 20260811
)
```

这一页从一次“重新打开项目”开始。DK68 数据包含 100 名健康对照者和 100 名精神分裂症
患者，Conte69 顶点样本每组各 5 人。文件经过复制、缓存或写出后，我们想知道的不仅
是对象能否载入，还包括 68 个分区、64,984 个顶点和所有被试图层是否仍按原顺序对应。
我们先验证对象结构，再检查图谱映射，最后用对象清单（manifest）识别内容是否发生
变化。

## 这两份对象的行列关系完整吗？

严格验证会检查 DK68 的分区行与 200 个被试图层，也会检查 Conte69 的坐标、面片、
平面图、顶点数值和图谱标签。先运行验证并查看关键维度。

```{r strict-validation}
stopifnot(
  identical(dim(ngeo_values(dk$cohort)), c(68L, 200L)),
  ncol(ngeo_values(vertex$surface)) == 10L
)
ngeo_validate(dk$cohort, "strict")
ngeo_validate(vertex$surface, "strict")

list(
  dk_base = ngeo_base_type(dk$cohort),
  vertex_base = ngeo_base_type(vertex$surface),
  dk_dimensions = dim(ngeo_values(dk$cohort)),
  vertex_dimensions = dim(ngeo_values(vertex$surface)),
  groups = table(vertex$group)
)
```

验证通过说明对象内部的长度、类型和引用彼此一致。它无法判断模拟疾病效应是否出现在
合理脑区，因此结构检查之后仍要把结果画回皮层。下面显示顶点水平的患者组减健康
对照组差值。

```{r schema-brain, fig.width=10, fig.height=4.8, fig.alt="通过严格验证的组间皮层厚度差值显示在 Conte69 展开表面上", fig.cap="结构验证检查几何与数值的对应关系，脑图帮助发现异常空间图样。"}
validated_limit <- max(abs(ngeo_values(vertex$difference)), na.rm = TRUE)
validated_map <- ngeo_cortical_map(
  vertex$difference,
  layer = "SCZ_minus_HC",
  chart = "flat",
  atlas = "DK68",
  underlay = vertex$underlay,
  underlay_palette = "Grays",
  overlay_alpha = 0.82,
  palette = "Blue-Red 3",
  limits = c(-validated_limit, validated_limit),
  na_color = NA_character_
)
plot(
  validated_map,
  main = "Validated object: SCZ - HC thickness",
  boundary_color = grDevices::adjustcolor("white", 0.55),
  boundary_lwd = 0.25,
  outline_lwd = 1.1
)
```

若图上出现半球镜像、跨边界条纹或内侧壁异常值，应继续追查输入对齐；结构验证通过
不能替代视觉质量控制。

## 从顶点到 Schaefer300 的映射方向正确吗？

接下来检查图谱映射。这里的稀疏矩阵应该把 64,984 个源顶点汇总到 300 个
Schaefer 分区，并按顶点面积加权。验证函数会检查源、目标、归一化方式和矩阵方向，
而不是只看它是不是一个稀疏矩阵。

```{r support-schema}
schaefer300_map <- ngeo_atlas_map(
  vertex$difference,
  vertex$supports$Schaefer300,
  source_support = ngeo_vertex_area(vertex$difference)
)
ngeo_validate_support_map(schaefer300_map)
support_manifest <- ngeo_object_manifest(schaefer300_map)
stopifnot(
  isTRUE(ngeo_validate_manifest(
    support_manifest, schaefer300_map
  )$valid)
)
list(
  operator_dimensions = dim(schaefer300_map$operator),
  support_hash = ngeo_support_map_hash(schaefer300_map)
)
```

输出维度应为 300 × 64,984。映射哈希把标签、权重和两端空间身份合在一起，可用于
后来判断是否仍是同一个转换。我们也把图谱画出来，观察 300 个分区在左右半球的
覆盖。

```{r support-brain, fig.width=10, fig.height=4.8, fig.alt="通过验证的 Schaefer300 分区显示在 Conte69 展开表面上", fig.cap="映射哈希识别转换内容，展开图检查 300 个分区的空间覆盖。"}
validated_atlas_map <- ngeo_cortical_map(
  vertex$surface,
  chart = "flat",
  atlas = "Schaefer300",
  fill = "atlas",
  underlay = vertex$underlay,
  underlay_palette = "Grays",
  overlay_alpha = 0.78,
  palette = "Dynamic",
  na_color = NA_character_
)
plot(
  validated_atlas_map,
  main = "Validated Schaefer300 support",
  boundary_lwd = 0.35,
  outline_lwd = 1.1,
  show_legend = FALSE
)
```

## 保存一份内容指纹，日后还能认出同一对象吗？

对象清单把规范化元数据写成 JSON，并用 SHA-256 生成内容指纹。它不是数据备份，
而是一张核对单：当对象从缓存或归档中恢复后，可以据此判断空间基底、图层和内容
是否仍与原来一致。下面连续生成两次清单，再写出并读回一次。

```{r manifest-round-trip}
vertex_manifest <- ngeo_object_manifest(vertex$surface)
second_manifest <- ngeo_object_manifest(vertex$surface)
stopifnot(identical(
  vertex_manifest$canonical_sha256,
  second_manifest$canonical_sha256
))

if (requireNamespace("jsonlite", quietly = TRUE)) {
  manifest_path <- tempfile(fileext = ".json")
  write_ngeo_manifest(vertex_manifest, manifest_path)
  restored_manifest <- read_ngeo_manifest(manifest_path)
  validation <- ngeo_validate_manifest(
    restored_manifest, vertex$surface
  )
  stopifnot(isTRUE(validation$valid))
  unlink(manifest_path, force = TRUE)
  list(
    canonical_sha256 = restored_manifest$canonical_sha256,
    round_trip_valid = validation$valid
  )
}
```

相同对象生成的两个哈希应完全一致，JSON 回环后的验证也应通过。时间戳或文件所在
目录不应随意改变科学内容标识；真正改变顶点顺序、图层或数值时，验证则应失败。

## 如果清单中的元素数被改动，会发生什么？

为了看清失败信息，我们只修改清单副本中的元素数，不触碰原始对象。验证器应报告
清单内部不一致，而不是继续给出有效结论。

```{r manifest-mismatch}
corrupted <- vertex_manifest
corrupted$metadata$element_count <-
  corrupted$metadata$element_count + 1L
mismatch <- ngeo_validate_manifest(corrupted)
stopifnot(!mismatch$valid)
mismatch$issues
```

实际工作中，若严格验证失败，应先修复对象结构；若映射验证失败，应重新确认图谱
版本和顶点顺序；若清单不匹配，应查明文件是否被重新生成。三项都通过后，仍需单独
审查研究设计、诊断标签、配准和空间图样。下一步可以进入质量控制，用分布摘要和
脑图寻找结构验证无法发现的科学异常。
