---
title: "皮层 surface 的显式空间与 transform path"
output: rmarkdown::html_vignette
vignette: >
  %\VignetteIndexEntry{皮层 surface 的显式空间与 transform path}
  %\VignetteEngine{knitr::rmarkdown}
  %\VignetteEncoding{UTF-8}
---

```{r setup, include=FALSE}
knitr::opts_chunk$set(collapse=TRUE, comment="#>", message=FALSE,
                      warning=FALSE, fig.align="center")
library(neurogeo)
source(system.file(
  "tutorial-code", "brain-case-study.R", package="neurogeo",
  mustWork=TRUE
))
vertex <- ngeo_tutorial_vertex_case_control(n_per_group=5, seed=20260811)
source_surface <- ngeo_subset(vertex$surface, layers=1L)
```

## coordinate space 是 surface identity 的一部分

两个文件都使用毫米并不能证明它们属于同一 subject、template 或 surface
registration。这里从一名 HC 的完整 cortical surface 开始；values、faces、DK/
Schaefer/Glasser labels 与 flat chart 都已按 vertex order 对齐。

```{r source-atlas, fig.width=10, fig.height=4.8, fig.alt="transform 前的 Glasser360 flat-surface atlas", fig.cap="atlas labels 与 source surface coordinate space 绑定。"}
ngeo_tutorial_plot_atlas(
  source_surface,
  atlas="Glasser360",
  title="Source surface: Glasser360 support"
)
```

## 注册三个 surface spaces

`native` 直接取自 source object，而不是新建一个同名字符串。study template 与
public template 是两个新的规范 coordinate-space identities；registry alias 解析的是
完整 identity/hash。

```{r spaces}
native <- ngeo_spatial_base(source_surface)$coordinate_space
study <- ngeo_coordinate_space(
  "conte69-study-template",
  kind="surface",
  unit="mm",
  template="SCZ-HC-study"
)
standard <- ngeo_coordinate_space(
  "conte69-public-template",
  kind="surface",
  unit="mm",
  template="tutorial-standard"
)
registry <- ngeo_coordinate_space_registry(
  list(native, study, standard),
  aliases=c(subject=native$space_id,
            reference=standard$space_id)
)
ngeo_coordinate_space_audit(native, standard)
```

## 构造有方向的 transform graph

下面两个 affine 是已提供的教学 transforms：第一步轻微平移，第二步加入尺度和
平移。graph 只登记它们，不估计缺失 registration。

```{r graph}
first_matrix <- diag(4)
first_matrix[1:3, 4] <- c(1.5, -2.0, 0.5)
second_matrix <- diag(c(1.01, 0.99, 1.00, 1))
second_matrix[1:3, 4] <- c(-0.5, 1.0, 2.0)

native_to_study <- ngeo_transform(
  native,
  study,
  type="affine",
  method="supplied subject-to-study surface affine",
  parameters=list(matrix=first_matrix)
)
study_to_standard <- ngeo_transform(
  study,
  standard,
  type="affine",
  method="supplied study-to-public surface affine",
  parameters=list(matrix=second_matrix)
)
graph <- ngeo_transform_graph(
  registry,
  transforms=list(native_to_study, study_to_standard),
  edge_ids=c("native-study", "study-standard")
)
path <- ngeo_transform_path(graph, "subject", "reference")
ngeo_transform_path_history(path)
```

## 应用 path 前后都回到 flat surface 检查

`ngeo_apply_transform_path()` 只改变 anatomical geometry 和 coordinate-space
identity；vertex order、faces、subject values 与 atlas labels 必须保持不变。为了让
几何变化在 flatmap 上可见，颜色表示 transform 前后的 anatomical x coordinate。

```{r before-brain, fig.width=10, fig.height=4.8, fig.alt="transform 前 anatomical x coordinate 的 cortical flatmap", fig.cap="flat chart 作为 viewing geometry；颜色来自 transform 前的 anatomical coordinates。"}
before_geometry <- ngeo_spatial_base(source_surface)$geometry
before_coordinates <- before_geometry$coordinates[[
  before_geometry$active_coordinates
]]
ngeo_tutorial_plot_flat(
  source_surface,
  values=before_coordinates[, 1L],
  atlas="DK68",
  title="Before transform: anatomical x",
  palette="viridis"
)
```

```{r apply-path}
changed <- ngeo_apply_transform_path(
  source_surface,
  path,
  authorize=TRUE
)
after_geometry <- ngeo_spatial_base(changed)$geometry
after_coordinates <- after_geometry$coordinates[[
  after_geometry$active_coordinates
]]
c(
  values_preserved=identical(ngeo_values(changed), ngeo_values(source_surface)),
  faces_preserved=identical(after_geometry$faces, before_geometry$faces),
  base_hash_changed=!identical(base_hash(changed), base_hash(source_surface))
)
```

```{r after-brain, fig.width=10, fig.height=4.8, fig.alt="transform 后 anatomical x coordinate 的 cortical flatmap", fig.cap="前后对照验证方向；数据值与 topology 不因 affine application 改变。"}
ngeo_tutorial_plot_flat(
  changed,
  values=after_coordinates[, 1L],
  atlas="DK68",
  title="After transform: anatomical x",
  palette="viridis"
)
```

应用 transform 需要显式 `authorize=TRUE`。lossy 或不支持的 non-affine path 可以
保存在 graph 中供审计，但不能被该 affine application API 静默执行。flat chart
只负责检查结果，不应被误称为 registration 本身。
