---
title: "显式空间与 transform path"
output: rmarkdown::html_vignette
vignette: >
  %\VignetteIndexEntry{显式空间与 transform path}
  %\VignetteEngine{knitr::rmarkdown}
  %\VignetteEncoding{UTF-8}
---

```{r setup, include=FALSE}
knitr::opts_chunk$set(collapse = TRUE, comment = "#>")
library(neurogeo)
```

## 基础背景

坐标只有放在 coordinate reference space 中才有含义。两个文件都使用毫米，
并不能证明它们属于同一 subject、template、orientation 或 surface
registration。transform 是一个有方向、可审计的声明：某个 exact space 的坐标
可以映射到另一个 exact space。

## 注册空间

```{r}
native <- ngeo_space("native", template = "subject-01")
intermediate <- ngeo_space("intermediate", template = "study-template")
standard <- ngeo_space("standard", template = "public-template")
registry <- ngeo_space_registry(
  list(native, intermediate, standard),
  aliases = c(subject = "native", reference = "standard")
)
ngeo_space_audit(native, standard)
```

名称相同不是等价证明；registry 使用完整规范描述和 hash 解析 alias。

## 构造 transform graph

```{r}
translation <- function(from, to, shift, method) {
  matrix <- diag(4)
  matrix[1:3, 4] <- shift
  ngeo_transform(
    from, to, "affine", method = method,
    parameters = list(matrix = matrix)
  )
}
t1 <- translation(native, intermediate, c(1, 0, 0), "supplied step 1")
t2 <- translation(intermediate, standard, c(0, 2, 0), "supplied step 2")
graph <- ngeo_transform_graph(
  registry, list(t1, t2),
  edge_ids = c("native-study", "study-standard")
)
path <- ngeo_transform_path(graph, "subject", "reference")
ngeo_transform_path_provenance(path)
```

graph 只包含调用者提供的 transform；path resolution 不会估计缺失 registration。

## 应用 path

```{r}
x <- ngeo_points(
  cbind(x = c(0, 1), y = c(0, 1)),
  values = cbind(signal = c(1, 2)),
  space = native
)
changed <- ngeo_apply_transform_path(x, path, authorize = TRUE)
changed$domain$coordinates
```

应用只改变 geometry 并需要显式授权；lossy 或不支持的 non-affine path 可以审计，
但不会被执行。
