---
title: "沿配准路径把皮层表面从个体空间带到标准空间"
output: rmarkdown::html_vignette
vignette: >
  %\VignetteIndexEntry{沿配准路径把皮层表面从个体空间带到标准空间}
  %\VignetteEngine{knitr::rmarkdown}
  %\VignetteEncoding{UTF-8}
---

```{r setup, include=FALSE}
knitr::opts_chunk$set(collapse=TRUE, comment="#>", message=FALSE,
                      warning=FALSE, fig.align="center")
library(neurogeo)
source(system.file(
  "tutorial-code", "brain-case-study.R", package="neurogeo",
  mustWork=TRUE
))
vertex <- ngeo_tutorial_vertex_case_control(n_per_group=5, seed=20260811)
source_surface <- ngeo_subset(vertex$surface, layers=1L)
```

## 为什么需要记录一条完整的空间路径

一项研究可能先把每名受试者的皮层表面配准到研究模板，再把研究模板映射到公开标准
模板。分析文件通常都以毫米为单位，但“单位相同”并不能说明它们来自同一受试者或同一
模板。若只保存最终矩阵，很容易在后来忘记矩阵方向或漏掉中间步骤。

本页从一名健康对照的完整皮层表面出发，建立“个体空间 → 研究模板 → 公开模板”的有向
路径。源对象中的顶点值、三角面、图谱标签和平坦化坐标已经按同一顶点顺序对齐。先用
Glasser360 边界查看源表面的左右方向和覆盖范围。

```{r source-atlas, fig.width=10, fig.height=4.8, fig.alt="空间变换前的 Glasser360 平坦化皮层图谱", fig.cap="源表面上的 Glasser360 边界，用于核对半球方向与皮层覆盖。"}
source_atlas <- ngeo_cortical_map(
  source_surface,
  chart="flat",
  atlas="Glasser360",
  fill="atlas",
  underlay=vertex$underlay,
  underlay_palette="Grays",
  overlay_alpha=0.78,
  palette="Dynamic",
  na_color=NA_character_
)
plot(
  source_atlas,
  main="Source surface: Glasser360 support",
  boundary_color=grDevices::adjustcolor("white", 0.65),
  boundary_lwd=0.25,
  outline_lwd=1.1,
  show_legend=FALSE
)
```

## 为个体、研究模板和公开模板建立明确身份

个体空间直接从源对象读取，避免手工输入一个看似相同但缺少来源的名称。随后建立研究
模板与公开模板的空间描述，并放入同一注册表。每个描述包含空间类型、单位、模板名称和
稳定标识；别名 `subject` 与 `reference` 只是便于查询的入口，最终仍会解析到完整身份。

```{r spaces}
native <- ngeo_spatial_base(source_surface)$coordinate_space
study <- ngeo_coordinate_space(
  "conte69-study-template",
  kind="surface",
  unit="mm",
  template="SCZ-HC-study"
)
standard <- ngeo_coordinate_space(
  "conte69-public-template",
  kind="surface",
  unit="mm",
  template="tutorial-standard"
)
registry <- ngeo_coordinate_space_registry(
  list(native, study, standard),
  aliases=c(subject=native$space_id,
            reference=standard$space_id)
)
ngeo_coordinate_space_audit(native, standard)
```

审计结果列出源空间与目标空间的异同。在真实数据进入变换之前，这一步能及时发现把个体
表面误当成模板表面、或把两个模板版本混用的问题。

## 把两步已知仿射变换连接成路径

下面用两个已提供的仿射矩阵演示：第一步从个体空间到研究模板，第二步从研究模板到公开
模板。每条边都记录起点、终点、方法和参数。变换图负责保存并连接已有配准结果，不会
根据空间名称自动估计缺失的配准。

```{r graph}
first_matrix <- diag(4)
first_matrix[1:3, 4] <- c(1.5, -2.0, 0.5)
second_matrix <- diag(c(1.01, 0.99, 1.00, 1))
second_matrix[1:3, 4] <- c(-0.5, 1.0, 2.0)

native_to_study <- ngeo_transform(
  native,
  study,
  type="affine",
  method="supplied subject-to-study surface affine",
  parameters=list(matrix=first_matrix)
)
study_to_standard <- ngeo_transform(
  study,
  standard,
  type="affine",
  method="supplied study-to-public surface affine",
  parameters=list(matrix=second_matrix)
)
graph <- ngeo_transform_graph(
  registry,
  transforms=list(native_to_study, study_to_standard),
  edge_ids=c("native-study", "study-standard")
)
path <- ngeo_transform_path(graph, "subject", "reference")
ngeo_transform_path_history(path)
```

路径历史应依次列出 `native-study` 和 `study-standard`，方向与研究流程一致。若请求反向
路径却没有登记逆变换，系统会停止，而不会默默把矩阵倒用。

## 用解剖坐标图核对变换方向

仿射变换改变三维解剖坐标和空间身份，但不应重排顶点、改写三角面或改变受试者厚度值。
为了在平坦化表面上看见坐标变化，我们用颜色表示每个顶点的解剖学 x 坐标。第一张图是
应用路径之前的基线。

```{r before-brain, fig.width=10, fig.height=4.8, fig.alt="空间变换前解剖学 x 坐标的皮层图", fig.cap="平坦化视图保持不变，颜色表示变换前每个顶点的三维 x 坐标。"}
before_geometry <- ngeo_spatial_base(source_surface)$geometry
before_coordinates <- before_geometry$coordinates[[
  before_geometry$active_coordinates
]]
before_brain <- ngeo_cortical_map(
  source_surface,
  values=before_coordinates[, 1L],
  chart="flat",
  atlas="DK68",
  underlay=vertex$underlay,
  underlay_palette="Grays",
  overlay_alpha=0.82,
  palette="viridis",
  na_color=NA_character_
)
plot(
  before_brain,
  main="Before transform: anatomical x",
  boundary_color=grDevices::adjustcolor("white", 0.55),
  boundary_lwd=0.25,
  outline_lwd=1.1,
  show_legend=TRUE
)
```

```{r apply-path}
changed <- ngeo_apply_transform_path(
  source_surface,
  path,
  authorize=TRUE
)
after_geometry <- ngeo_spatial_base(changed)$geometry
after_coordinates <- after_geometry$coordinates[[
  after_geometry$active_coordinates
]]
c(
  values_preserved=identical(ngeo_values(changed), ngeo_values(source_surface)),
  faces_preserved=identical(after_geometry$faces, before_geometry$faces),
  base_hash_changed=!identical(base_hash(changed), base_hash(source_surface))
)
```

数值检查应显示厚度值和三角面完全保留，而空间基础哈希发生变化。随后查看变换后的 x
坐标图：整体颜色变化应与两个仿射矩阵中的缩放和平移方向一致，皮层轮廓与图谱边界则
保持原样。

```{r after-brain, fig.width=10, fig.height=4.8, fig.alt="空间变换后解剖学 x 坐标的皮层图", fig.cap="颜色变化反映仿射变换，顶点拓扑、皮层轮廓和受试者测量保持不变。"}
after_brain <- ngeo_cortical_map(
  changed,
  values=after_coordinates[, 1L],
  chart="flat",
  atlas="DK68",
  underlay=vertex$underlay,
  underlay_palette="Grays",
  overlay_alpha=0.82,
  palette="viridis",
  na_color=NA_character_
)
plot(
  after_brain,
  main="After transform: anatomical x",
  boundary_color=grDevices::adjustcolor("white", 0.55),
  boundary_lwd=0.25,
  outline_lwd=1.1,
  show_legend=TRUE
)
```

## 把路径历史与结果一起保存

执行会改变空间状态，因此需要显式设置 `authorize=TRUE`。尚不支持执行的非线性变换仍可
登记在图中用于审计，但不会被仿射接口悄悄近似。实际项目应把路径历史、每个矩阵的来源、
方向和软件版本与输出表面一起保存。平坦化脑图提供直观质量控制，配准质量还需结合标志点、
沟回对齐或专门的表面配准指标判断。
