---
title: "显式时间与时空分析：DK68 SCZ--HC longitudinal contrast"
output: rmarkdown::html_vignette
vignette: >
  %\VignetteIndexEntry{显式时间与时空分析：DK68 SCZ--HC longitudinal contrast}
  %\VignetteEngine{knitr::rmarkdown}
  %\VignetteEncoding{UTF-8}
---

```{r setup, include=FALSE}
knitr::opts_chunk$set(collapse=TRUE, comment="#>", message=FALSE,
                      warning=FALSE, fig.align="center")
library(neurogeo)
source(system.file("tutorial-code", "brain-case-study.R",
                   package="neurogeo", mustWork=TRUE))
dk <- ngeo_tutorial_dk_case_control(n_per_group=100)
```

## 从 200 名 subjects 的 baseline contrast 构造 longitudinal case study

空间 elements 固定为真实 DK68 regions，时间 layers 是 baseline、6 个月、1 年、
2 年的 SCZ-minus-HC group contrast。这里模拟 follow-up evolution，但 baseline 来自
同一组 100 HC + 100 SCZ；没有为每个时间点复制 geometry。

```{r longitudinal-object}
set.seed(3301)
baseline <- ngeo_values(dk$difference)[, 1L]
time_year <- c(0, 0.5, 1, 2)
progression <- outer(dk$truth, c(0, 0.12, 0.24, 0.42))
noise <- matrix(rnorm(68 * 4, sd=0.008), 68, 4)
longitudinal_values <- baseline + progression + noise
colnames(longitudinal_values) <- c(
  "baseline", "month_6", "year_1", "year_2"
)
longitudinal <- ngeo_parcellation(
  dk$regions,
  values=longitudinal_values,
  centroid=dk$centroids, support_size=dk$support_size,
  adjacency=dk$adjacency,
  layers=data.frame(
    layer_id=colnames(longitudinal_values),
    name=colnames(longitudinal_values),
    measure_id="case_control_contrast"
  ),
  measures=ngeo_measure(
    measure_id="case_control_contrast",
    name="SCZ minus HC cortical thickness",
    support_behavior="intensive", unit="mm"
  ),
  coordinate_space=ngeo_spatial_base(dk$cohort)$coordinate_space
)
axis <- ngeo_time_axis(time=time_year, unit="year")
longitudinal <- ngeo_set_time_axis(
  longitudinal, axis, temporal_semantics="instantaneous"
)
```

```{r baseline-followup, fig.width=10, fig.height=4.8, fig.alt="Baseline and two-year SCZ minus HC effects on DK68 flat cortex", fig.cap="相同 DK geometry 与对称色阶让时间变化可直接比较。"}
shared_limit <- max(abs(longitudinal_values))
ngeo_tutorial_plot_flat(
  longitudinal, layer="baseline", title="Baseline: SCZ - HC",
  diverging=TRUE, limits=c(-shared_limit, shared_limit)
)
ngeo_tutorial_plot_flat(
  longitudinal, layer="year_2", title="Year 2: SCZ - HC",
  diverging=TRUE, limits=c(-shared_limit, shared_limit)
)
```

## 时间切片不改变 spatial identity

```{r time-slice}
slice <- ngeo_time_slice(longitudinal, index=c(1, 3))
identical(base_hash(slice), base_hash(longitudinal))
ngeo_get_time_axis(slice)$time
```

切片只改变 aligned map dimension；DK region order、surface-derived adjacency 与
coordinate-space hash 保持不变。

## Spatial、temporal 与 space-time operators 分开声明

```{r operators}
spatial <- ngeo_spatial_weights(
  longitudinal, method="region_contiguity", style="W"
)
temporal <- ngeo_temporal_weights(axis, style="W")
space_time <- ngeo_spatiotemporal_weights(
  spatial, temporal, combination="sum", spatial_scale=0.5
)
space_time
```

对象保存 Kronecker-sum contract，而不是 materialize 272×272 以上的任意 dense
matrix。两个 operators 的 normalization 与 time unit 都属于 estimand。

```{r spacetime-statistic}
st_moran <- ngeo_spatiotemporal_moran(
  longitudinal, space_time, permutations=99, seed=3302
)
st_moran
```

这个 p value 针对一张 group-level longitudinal reference stack 的声明 null；它不是
200 名 subjects 的 population-level longitudinal inference。

## Change、rate 与 trend 是不同 temporal quantities

```{r derived}
change <- ngeo_longitudinal_change(
  longitudinal, from="baseline", to="year_2", scale="difference",
  name="two_year_change"
)
rate <- ngeo_longitudinal_change(
  longitudinal, from="baseline", to="year_2", scale="rate",
  name="annualized_change"
)
trend <- ngeo_temporal_trend(longitudinal)
dim(ngeo_values(trend))
```

```{r derived-maps, fig.width=10, fig.height=4.8, fig.alt="Two-year change and annual temporal trend on DK68 flat cortex", fig.cap="difference 与 slope 的 unit 不同；两者都保留 exact DK support。"}
ngeo_tutorial_plot_flat(
  change, title="Two-year contrast change", diverging=TRUE
)
ngeo_tutorial_plot_flat(
  trend, layer="slope", title="Annual contrast slope", diverging=TRUE
)
```

```{r temporal-diagnostics}
ngeo_temporal_variogram(longitudinal, breaks=3, max_pairs=500)
ngeo_spatiotemporal_variogram(
  longitudinal, spatial_breaks=5, temporal_breaks=3,
  max_pairs=40000
)
```

若输入是 interval total，必须提供 start/end boundary，并选择 sum/integral-compatible
operation。真正的 subject-level longitudinal study 还需要把 subject 作为 exchange
unit、visit 作为 within-subject layer，并显式处理 missing visits；不能把这里的
68×4 group contrast stack 当成 272 个独立 observations。
