---
title: "固定空间基与多尺度投影：DK68 graph modes"
output: rmarkdown::html_vignette
vignette: >
  %\VignetteIndexEntry{固定空间基与多尺度投影：DK68 graph modes}
  %\VignetteEngine{knitr::rmarkdown}
  %\VignetteEncoding{UTF-8}
---

```{r setup, include=FALSE}
knitr::opts_chunk$set(collapse=TRUE, comment="#>", message=FALSE,
                      warning=FALSE, fig.align="center")
library(neurogeo)
source(system.file("tutorial-code", "brain-case-study.R",
                   package="neurogeo", mustWork=TRUE))
dk <- ngeo_tutorial_dk_case_control(n_per_group=100)
x <- dk$cohort
```

## 科学问题

我们希望把每名 subject 的 DK68 cortical thickness 分解为 topology-defined spatial
scales。basis 只读取真实 DK parcel adjacency 与 support area，不读取 SCZ/HC label、
clinical outcome 或 map value；因此组别不会泄漏进尺度定义。

```{r input-map, fig.width=9.5, fig.height=4.8, fig.alt="A simulated subject cortical thickness map on DK68 flat cortex", fig.cap="graph basis 作用于完整 cortical map，而不是一条抽象的一维 signal。"}
ngeo_tutorial_plot_flat(
  x, layer=1L, title="HC subject cortical thickness"
)
```

## 从 surface-derived DK graph 构造 basis

```{r basis}
w <- ngeo_spatial_weights(
  x, method="region_contiguity", style="B"
)
basis <- ngeo_spatial_basis(
  x, spatial_weights=w,
  operator="graph_laplacian", support="auto",
  n_modes=30, components="separate"
)
basis
basis$diagnostics
```

左右半球没有跨胼胝体的 cortical mesh edge，因此分别形成两个 components。每个
component 解广义特征问题 `L u = lambda A u`，并满足 `t(U) A U = I`；`A` 是
parcel surface area，而不是把大小差异很大的 DK regions 等权处理。

## 把 graph modes 画回 flat cortex

```{r mode-values}
mode1 <- numeric(68)
mode6 <- numeric(68)
for (component in basis$components) {
  mode1[component$rows] <- component$vectors[, 1L]
  mode6[component$rows] <- component$vectors[, 6L]
}
```

```{r mode-maps, fig.width=10, fig.height=4.8, fig.alt="Low and higher rank DK graph eigenmodes on bilateral flat cortex", fig.cap="graph rank 是 atlas/topology-dependent scale；它不能自动换算成毫米波长。"}
ngeo_tutorial_plot_flat(
  dk$difference, values=mode1,
  title="Graph mode 1 per hemisphere", diverging=TRUE
)
ngeo_tutorial_plot_flat(
  dk$difference, values=mode6,
  title="Graph mode 6 per hemisphere", diverging=TRUE
)
```

## 为 200 名 subjects 生成多尺度 endpoints

```{r projection}
features <- ngeo_basis_project(
  x, basis,
  bands=list(low_rank=1:6, middle_rank=7:14, high_rank=15:25),
  summaries=c(
    "absolute_energy", "relative_energy", "roughness",
    "retained_variance", "residual_energy"
  ),
  chunk_rows=68, chunk_layers=20
)
dim(features$values)
features$endpoints[, c("estimand", "band", "component")]
```

输出有 200 行：每行仍是一名完整 subject。后续 SCZ--HC permutation 移动这些
rows，不会置换 68 个 regions。

## 一个 subject 的低秩重建与 residual

下面显式使用同一个 support-weighted basis 重建第一名 subject。这样可以直接看到
low-rank endpoint 在解剖上保留了什么，而不是只读一列 energy 数字。

```{r reconstruction}
subject_map <- as.numeric(ngeo_values(x)[, 1L])
low_rank <- numeric(68)
for (component in basis$components) {
  rows <- component$rows
  mass <- component$support
  observed <- subject_map[rows]
  weighted_mean <- sum(mass * observed) / sum(mass)
  centered <- observed - weighted_mean
  retained <- 1:6
  coefficient <- as.numeric(
    crossprod(component$vectors[, retained, drop=FALSE], mass * centered)
  )
  low_rank[rows] <- weighted_mean + as.numeric(
    component$vectors[, retained, drop=FALSE] %*% coefficient
  )
}
high_rank_residual <- subject_map - low_rank
```

```{r reconstruction-maps, fig.width=10, fig.height=4.8, fig.alt="Low-rank reconstruction and high-rank residual of one DK68 subject map", fig.cap="低秩重建和 residual 必须与原始 subject map 在同一 cortex 上比较。"}
ngeo_tutorial_plot_flat(
  x, values=low_rank, title="Subject low-rank reconstruction"
)
ngeo_tutorial_plot_flat(
  x, values=high_rank_residual,
  title="Subject high-rank residual", diverging=TRUE
)
```

应同时报告 eigen residual、weighted orthogonality error、zero-mode 数量、retained
variance 与 residual energy。换到 Schaefer100/200/300 后必须重新建立各自 basis；
“相同 rank”只是预声明的 rank-matched estimand，不代表不同 atlas 拥有相同物理尺度。
