---
title: "把一张皮层图拆成从平滑到局部的空间成分"
output: rmarkdown::html_vignette
vignette: >
  %\VignetteIndexEntry{把一张皮层图拆成从平滑到局部的空间成分}
  %\VignetteEngine{knitr::rmarkdown}
  %\VignetteEncoding{UTF-8}
---

```{r setup, include=FALSE}
knitr::opts_chunk$set(collapse=TRUE, comment="#>", message=FALSE,
                      warning=FALSE, fig.align="center")
library(neurogeo)
source(system.file("tutorial-code", "brain-case-study.R",
                   package="neurogeo", mustWork=TRUE))
dk <- ngeo_tutorial_dk_case_control(n_per_group=100)
x <- dk$cohort
```

## 先看一名受试者的整张皮层图

下面是一名健康对照受试者的 DK68 皮层厚度图。相邻区域的厚度通常相近，但图中也叠加了
更局部的起伏。只比较 68 个原始数值，很难分清组间差异主要来自缓慢变化的大片区域，
还是来自少数相邻脑区之间的快速变化。

空间基（spatial basis）的作用，是把同一张图改写成一组由平滑到局部的成分。这样，
后续分析就能分别询问：患者与健康对照的差异集中在哪一种空间尺度？

```{r input-map, fig.width=9.5, fig.height=4.8, fig.alt="一名模拟受试者在 DK68 平坦化皮层上的厚度图", fig.cap="颜色显示一名受试者的 68 个脑区厚度，既包含大范围平滑变化，也包含局部起伏。"}
subject_map <- ngeo_cortical_map(
  dk$surface, values=x, layer=1L,
  chart="flat", atlas="DK68", underlay=dk$underlay,
  overlay_alpha=0.82, palette="viridis", na_color=NA_character_
)
plot(
  subject_map, main="HC subject cortical thickness",
  boundary_color=adjustcolor("white", 0.55), boundary_lwd=0.25,
  outline_lwd=1.1
)
```

图中的宽广色带与相邻区域间的快速颜色变化混合在一起。空间基底会把这两类变化投影到
不同阶次的模态中，使其能够分别量化。

## 用 DK68 的相邻关系定义空间尺度

尺度不能由组别标签或待分析的厚度值来定义，否则会把答案预先写进特征。这里仅使用
DK68 分区在皮层表面的相邻关系以及各区面积。相邻脑区构成一张图，图拉普拉斯的
特征向量给出一组空间模态：低阶模态变化缓慢，高阶模态允许相邻区域之间出现更快的
起伏。

```{r basis}
w <- ngeo_spatial_weights(
  x, method="region_contiguity", style="B"
)
basis <- ngeo_spatial_basis(
  x, spatial_weights=w,
  operator="graph_laplacian", support="auto",
  n_modes=30, components="separate"
)
basis
basis$diagnostics
```

输出显示左右半球被当作两个独立的连通部分，因为这张皮层网格没有跨半球的边。
计算采用分区面积作为权重，因而一个很小的脑区不会和一个很大的脑区拥有完全相同的
空间分量。诊断信息中的特征方程残差和正交误差，可用来确认求得的基是否足够精确。

## 第一阶与第六阶模态在脑上是什么样子？

单看特征值很难形成直觉。我们把每个半球的第一阶和第六阶模态放回同一张展开皮层。
第一阶模态通常呈现宽广、平滑的梯度；第六阶模态包含更多局部转折。这里的“第六阶”
只是 DK68 邻接图中的排序，并不等同于一个固定的毫米波长。

```{r mode-values}
mode1 <- numeric(68)
mode6 <- numeric(68)
for (component in basis$components) {
  mode1[component$rows] <- component$vectors[, 1L]
  mode6[component$rows] <- component$vectors[, 6L]
}
```

```{r mode-maps, fig.width=10, fig.height=4.8, fig.alt="双侧平坦化皮层上的低阶与较高阶 DK 图模态", fig.cap="第一阶模态呈现宽广梯度，第六阶模态具有更多局部转折；阶次取决于 DK68 邻接结构。"}
region_id <- ngeo_base_elements(dk$difference)$region_id
mode1 <- setNames(mode1, region_id)
mode1_limit <- max(abs(mode1))
mode1_map <- ngeo_cortical_map(
  dk$surface, values=mode1, chart="flat", atlas="DK68",
  underlay=dk$underlay, overlay_alpha=0.82,
  palette="Blue-Red 3", limits=c(-mode1_limit, mode1_limit),
  na_color=NA_character_
)
plot(
  mode1_map, main="Graph mode 1 per hemisphere",
  boundary_color=adjustcolor("white", 0.55), boundary_lwd=0.25,
  outline_lwd=1.1
)
mode6 <- setNames(mode6, region_id)
mode6_limit <- max(abs(mode6))
mode6_map <- ngeo_cortical_map(
  dk$surface, values=mode6, chart="flat", atlas="DK68",
  underlay=dk$underlay, overlay_alpha=0.82,
  palette="Blue-Red 3", limits=c(-mode6_limit, mode6_limit),
  na_color=NA_character_
)
plot(
  mode6_map, main="Graph mode 6 per hemisphere",
  boundary_color=adjustcolor("white", 0.55), boundary_lwd=0.25,
  outline_lwd=1.1
)
```

比较两图时应关注颜色转折的密度，而非正负号本身。模态整体乘以 -1 仍表示同一个空间
方向；第六阶也只是在当前 DK68 图中的相对次序，不能直接换算成毫米尺度。

## 把每名受试者投影到同一组空间模态

基一旦由 DK68 的几何关系确定，就可以原样用于全部 200 名受试者。下面把前 6 个
模态看作低阶成分，第 7--14 个看作中阶成分，第 15--25 个看作高阶成分，并为每名
受试者计算各频段的能量、粗糙度和保留方差。

```{r projection}
features <- ngeo_basis_project(
  x, basis,
  bands=list(low_rank=1:6, middle_rank=7:14, high_rank=15:25),
  summaries=c(
    "absolute_energy", "relative_energy", "roughness",
    "retained_variance", "residual_energy"
  ),
  chunk_rows=68, chunk_layers=20
)
dim(features$values)
features$endpoints[, c("estimand", "band", "component")]
```

结果矩阵有 200 行，每一行对应一名受试者。这一点决定了后续组间检验的置换单位：
如果要比较患者与健康对照，应在受试者之间重新分配组别，同时保持每个人的 68 个脑区
及其顺序完整。

## 重建一张图，看看低阶成分保留了什么

“低阶能量较高”仍然很抽象。更直观的检查是只保留前 6 个模态，重建第一名受试者的
皮层图，再把重建没有解释的部分画成残差。重建图呈现大尺度变化，残差则指出被低阶
表示遗漏的局部结构。

```{r reconstruction}
subject_map <- as.numeric(ngeo_values(x)[, 1L])
low_rank <- numeric(68)
for (component in basis$components) {
  rows <- component$rows
  mass <- component$support
  observed <- subject_map[rows]
  weighted_mean <- sum(mass * observed) / sum(mass)
  centered <- observed - weighted_mean
  retained <- 1:6
  coefficient <- as.numeric(
    crossprod(component$vectors[, retained, drop=FALSE], mass * centered)
  )
  low_rank[rows] <- weighted_mean + as.numeric(
    component$vectors[, retained, drop=FALSE] %*% coefficient
  )
}
high_rank_residual <- subject_map - low_rank
```

```{r reconstruction-maps, fig.width=10, fig.height=4.8, fig.alt="一名 DK68 受试者脑图的低阶重建与高阶残差", fig.cap="左图保留前六个空间模态，右图显示被低阶表示遗漏的局部变化。"}
low_rank <- setNames(low_rank, region_id)
low_rank_map <- ngeo_cortical_map(
  dk$surface, values=low_rank, chart="flat", atlas="DK68",
  underlay=dk$underlay, overlay_alpha=0.82,
  palette="viridis", na_color=NA_character_
)
plot(
  low_rank_map, main="Subject low-rank reconstruction",
  boundary_color=adjustcolor("white", 0.55), boundary_lwd=0.25,
  outline_lwd=1.1
)
high_rank_residual <- setNames(high_rank_residual, region_id)
residual_limit <- max(abs(high_rank_residual))
residual_map <- ngeo_cortical_map(
  dk$surface, values=high_rank_residual,
  chart="flat", atlas="DK68", underlay=dk$underlay,
  overlay_alpha=0.82, palette="Blue-Red 3",
  limits=c(-residual_limit, residual_limit), na_color=NA_character_
)
plot(
  residual_map, main="Subject high-rank residual",
  boundary_color=adjustcolor("white", 0.55), boundary_lwd=0.25,
  outline_lwd=1.1
)
```

实际报告中，除了组间统计量，还应给出特征方程残差、加权正交误差、零模态数量、
保留方差和残差能量。若把 DK68 换成 Schaefer100、200 或 300，需要按新分区重新
建立空间基；不同分区里的同一阶数，只表示采用了相同的排序规则，并不保证对应相同的
物理尺度。
