---
title: "显式时间与时空分析"
output: rmarkdown::html_vignette
vignette: >
  %\VignetteIndexEntry{显式时间与时空分析}
  %\VignetteEngine{knitr::rmarkdown}
  %\VignetteEncoding{UTF-8}
---

```{r setup, include=FALSE}
knitr::opts_chunk$set(collapse = TRUE, comment = "#>")
library(neurogeo)
```

## 基础背景

重复空间测量包含两个轴：固定 spatial elements 与 time-indexed layers。无需为每个
时间点复制 geometry。instantaneous value、interval total 和 rate 的时间语义
不同，不能使用同一种 contrast。

## 添加 time axis

```{r}
coordinates <- matrix(c(0,0, 1,0, 2,0), ncol = 2, byrow = TRUE)
values <- matrix(
  c(1,2,4, 2,4,8, 4,8,16, 8,16,32), nrow = 3
)
x <- ngeo_point(coordinates, values = values)
axis <- ngeo_time_axis(time = c(0, 1, 3, 6), unit = "second")
x <- ngeo_set_time_axis(
  x, axis, temporal_semantics = "instantaneous"
)
```

## 时间切片

```{r}
slice <- ngeo_time_slice(x, index = c(1, 3))
identical(base_hash(slice), base_hash(x))
ngeo_get_time_axis(slice)$time
```

切片只改变 aligned map dimension，spatial base hash 保持不变。

## Space-time spatial_weights

```{r}
spatial <- ngeo_spatial_weights(
  x, method = "distance_band", threshold = 1.1, style = "W"
)
temporal <- ngeo_temporal_weights(axis, style = "W")
space_time <- ngeo_spatiotemporal_weights(
  spatial, temporal, combination = "sum", spatial_scale = 0.5
)
ngeo_spatiotemporal_moran(
  x, space_time, permutations = 99, seed = 33
)
```

spatial 与 temporal operator 保持为独立 sparse component；对象记录 Kronecker
sum contract，而不存储完整 coordinate_space-by-time matrix。

## Change、trend 与 interval

```{r}
ngeo_temporal_variogram(x, breaks = 3, max_pairs = 100)
ngeo_longitudinal_change(x, from = 1, to = 4, scale = "rate")
ngeo_temporal_trend(x)
```

interval data 必须显式提供 start/end boundary，并选择与 rate 或 total 相容的
operation。
