---
title: "固定空间基与多尺度投影"
output: rmarkdown::html_vignette
vignette: >
  %\VignetteIndexEntry{固定空间基与多尺度投影}
  %\VignetteEngine{knitr::rmarkdown}
  %\VignetteEncoding{UTF-8}
---

```{r setup, include=FALSE}
knitr::opts_chunk$set(collapse = TRUE, comment = "#>")
```

## 科学问题

如何把每张脑图分解为由 topology 决定、与组标签无关的空间尺度？4.5 使用
固定 graph-Laplacian basis。它只依赖 base、原始空间权重和 support，
不读取 group、clinical outcome 或 effect size。

```{r basis}
library(neurogeo)

n <- 8L
values <- cbind(
  sub01 = sin((1:n) / 2),
  sub02 = cos((1:n) / 3)
)
x <- ngeo_point(
  cbind(x = 1:n, y = 0),
  values = values,
  layers = data.frame(
    layer_id = c("sub01", "sub02"),
    name = c("sub01", "sub02"),
    subject_id = c("sub01", "sub02"),
    feature = "signal"
  ),
  measures = rbind(
    ngeo_measure(support_behavior = "intensive", unit = "a.u."),
    ngeo_measure(support_behavior = "intensive", unit = "a.u.")
  )
)
w <- ngeo_spatial_weights(
  x,
  method = "distance_band",
  threshold = 1.01,
  style = "B"
)
basis <- ngeo_spatial_basis(
  x,
  spatial_weights = w,
  support = "identity",
  n_modes = 7
)
basis
```

## 数学 estimand

对 stiffness `L` 和 support mass `A`，每个 connected component 解
`L u = lambda A u`，并满足 `t(U) A U = I`。返回的是非恒定 modes；加权均值
单独保存，因此小图上的完整非恒定 basis 可以重建中心化 map。

```{r projection}
index <- ngeo_validate_layers(x, complete = "error")
features <- ngeo_basis_project(
  x,
  basis,
  index = index,
  bands = list(low = 1:3, high = 4:7),
  summaries = c(
    "absolute_energy", "relative_energy", "roughness",
    "retained_variance", "residual_energy"
  ),
  chunk_rows = 3,
  chunk_layers = 1
)
features
features$endpoints[, c("estimand", "band", "component")]
features$values
```

## Diagnostics

应同时检查 eigen residual、加权正交误差、zero-mode 数量、retained variance
和 residual energy。band 不能切开 near-degenerate eigenspace。大 base 只求
有限 eigenpairs，并受到 `ngeo_resource_budget()` 约束。

## 有效推断单位

投影产生 subject-level endpoints，但 4.5 尚不计算人口 p 值。后续置换必须
移动完整 subject record，不能置换 vertices。

## Claim 与 non-claim

可以把结果解释为声明 graph operator 下的 rank-matched spatial modes。不能
把 graph rank 自动解释成毫米波长，也不能使用二维 flatmap coordinates 构造
统计 basis。
