---
title: "空间模型：从 200 名受试者 GLM 到 DK68 GWR/SAR/CAR"
output: rmarkdown::html_vignette
vignette: >
  %\VignetteIndexEntry{空间模型：从 200 名受试者 GLM 到 DK68 GWR/SAR/CAR}
  %\VignetteEngine{knitr::rmarkdown}
  %\VignetteEncoding{UTF-8}
---

```{r setup, include=FALSE}
knitr::opts_chunk$set(collapse=TRUE, comment="#>", message=FALSE,
                      warning=FALSE, fig.align="center")
library(neurogeo)
source(system.file("tutorial-code", "brain-case-study.R",
                   package="neurogeo", mustWork=TRUE))
dk <- ngeo_tutorial_dk_case_control(n_per_group=100)
```

## 第一层模型：受试者才是 sampling unit

先在每个 DK region 拟合同一个 subject-level model：
`thickness ~ age + sex + site + group`。这一步使用 100 名 HC 与 100 名 SCZ，
而不是把 68 个 regions 当成独立重复。

```{r subject-glm}
design_matrix <- model.matrix(
  ~ age + sex + site + group, data=dk$design
)
group_column <- match("groupSCZ", colnames(design_matrix))
subject_values <- t(ngeo_values(dk$cohort))
coefficient <- standard_error <- numeric(68)
design_inverse <- solve(crossprod(design_matrix))
for (region in 1:68) {
  fit <- lm.fit(design_matrix, subject_values[, region])
  residual_variance <- sum(fit$residuals^2) / fit$df.residual
  covariance <- residual_variance * design_inverse
  coefficient[region] <- fit$coefficients[group_column]
  standard_error[region] <- sqrt(covariance[group_column, group_column])
}
t_value <- coefficient / standard_error
```

```{r subject-glm-maps, fig.width=10, fig.height=4.8, fig.alt="Covariate-adjusted SCZ group coefficient and t statistic on DK68 flat cortex", fig.cap="effect 与 uncertainty-derived t map 都来自 200 名 subjects 的同一个 design。"}
ngeo_tutorial_plot_flat(
  dk$difference, values=coefficient,
  title="Adjusted group coefficient: SCZ - HC", diverging=TRUE
)
ngeo_tutorial_plot_flat(
  dk$difference, values=t_value,
  title="Adjusted group t statistic", diverging=TRUE
)
```

## 第二层空间诊断：regional estimates 不是独立点

下面的 spatial models 作用于 68 个已估计的 group coefficients，用来描述 effect
map 的空间结构；它们不能替代上面的 subject-level GLM。

```{r model-object}
model_data <- ngeo_parcellation(
  dk$regions,
  values=cbind(
    group_effect=coefficient,
    group_se=standard_error,
    HC_mean=dk$group_mean[, "HC"]
  ),
  centroid=dk$centroids, support_size=dk$support_size,
  adjacency=dk$adjacency,
  measures=rbind(
    ngeo_measure(name="adjusted group effect", support_behavior="intensive", unit="mm"),
    ngeo_measure(name="group effect SE", support_behavior="intensive", unit="mm"),
    ngeo_measure(name="HC mean thickness", support_behavior="intensive", unit="mm")
  ),
  coordinate_space=ngeo_spatial_base(dk$cohort)$coordinate_space
)
```

## Variogram：先声明 metric

```{r variogram}
empirical <- ngeo_variogram(
  model_data, "group_effect", breaks=8,
  distance_method="region_centroid"
)
empirical
```

```{r variogram-plot, fig.width=7.2, fig.height=4.5, fig.alt="Empirical semivariogram of the adjusted DK68 group effect", fig.cap="距离来自 Conte69 3D DK centroids；flat chart 只用于显示，不用于 statistical distance。"}
plot(empirical, pch=21, bg="#2a9d8f", col="white", cex=1.3)
```

`region_centroid` 是 3D template Euclidean metric；若科学问题需要沿 cortical sheet
的距离，应改用明确的 parcel geodesic operator，不能使用屏幕上的 flat x/y 坐标。

## Geographically weighted regression

```{r gwr}
distance <- ngeo_distance(
  model_data, 1:68, 1:68, distance_method="region_centroid"
)
candidates <- as.numeric(stats::quantile(
  distance[distance > 0], c(0.25, 0.40, 0.60)
))
bandwidth <- ngeo_gwr_bandwidth(
  model_data, response="group_effect", predictors="HC_mean",
  candidates=candidates, distance_method="region_centroid",
  cv="kfold", folds=5
)
gwr <- ngeo_gwr(
  model_data, response="group_effect", predictors="HC_mean",
  bandwidth=bandwidth, distance_method="region_centroid"
)
bandwidth
```

```{r gwr-maps, fig.width=10, fig.height=4.8, fig.alt="GWR fitted group effect and local condition number on DK68 flat cortex", fig.cap="local fitted values 必须与 local numerical stability 一起显示。"}
ngeo_tutorial_plot_flat(
  model_data, values=gwr$fitted,
  title="GWR fitted group effect", diverging=TRUE
)
ngeo_tutorial_plot_flat(
  model_data, values=gwr$condition_number,
  title="GWR local condition number", palette="Inferno"
)
```

## Graph-based SAR 与 CAR

```{r graph-models}
w <- ngeo_spatial_weights(
  model_data, method="region_contiguity", style="W"
)
sar <- ngeo_spatial_regression(
  model_data, response="group_effect", predictors="HC_mean",
  spatial_weights=w, model="sar"
)
car <- ngeo_car(
  model_data, response="group_effect", spatial_weights=w,
  type="proper", precision=1
)
c(SAR_residual_Moran=sar$residual_moran,
  CAR_residual_Moran=car$residual_moran)
```

```{r graph-residuals, fig.width=10, fig.height=4.8, fig.alt="SAR and CAR residual group-effect maps on DK68 flat cortex", fig.cap="不同 spatial estimands 的 residual pattern 不应被藏在一个 model summary 中。"}
ngeo_tutorial_plot_flat(
  model_data, values=sar$residuals,
  title="SAR residual", diverging=TRUE
)
ngeo_tutorial_plot_flat(
  model_data, values=car$residuals,
  title="CAR residual", diverging=TRUE
)
```

GWR、SAR 与 CAR 回答不同问题，不是可互换的“空间校正”。完整报告应同时给出
subject design、DK support、metric/graph、normalization、bandwidth/CV、数值边界、
effect 与 uncertainty；若换成 Schaefer support，应重新建立模型并把结果作为
support sensitivity，而不是宣称 atlas-independent。
