---
title: "有界空间建模"
output: rmarkdown::html_vignette
vignette: >
  %\VignetteIndexEntry{有界空间建模}
  %\VignetteEngine{knitr::rmarkdown}
  %\VignetteEncoding{UTF-8}
---

```{r setup, include=FALSE}
knitr::opts_chunk$set(collapse = TRUE, comment = "#>",
                      fig.width = 7, fig.height = 5)
library(neurogeo)
```

## 基础背景

普通回归假设 residual 相互独立，而空间数据常存在距离或邻接相关。不同模型
处理的对象不同：

- variogram 描述 semivariance 随距离的变化；
- kriging 根据 covariance structure 进行空间预测；
- GWR 估计随位置变化的局部 coefficient；
- SAR/SEM/CAR 通过 spatial_weights matrix 表达依赖。

这些方法不能被当成彼此等价的“空间校正”。

## 数据和权重

```{r}
coordinates <- as.matrix(expand.grid(x = 0:4, y = 0:4))
predictor <- coordinates[, 1] + coordinates[, 2]
x <- ngeo_point(
  coordinates,
  values = cbind(
    response = 1 + 2 * predictor + sin(predictor),
    predictor = predictor
  )
)
spatial_weights <- ngeo_spatial_weights(
  x, method = "distance_band", threshold = 1.01, style = "W"
)
plot(x, map = "response", palette = "Inferno", cex = 2.2)
```

## Variogram 与 kriging

```{r}
empirical <- ngeo_variogram(x, "response", breaks = 6)
fit <- ngeo_fit_variogram(empirical, model = "exponential")
plot(empirical, pch = 21, bg = "#26a69a", col = "white")
ngeo_kriging(x, "response", fit, targets = 1:3, neighbors = 8)
```

variogram plot 用于检查 dependence 的距离尺度；kriging prediction 必须与
prediction variance 一起解释。

## GWR 与诊断

```{r}
bandwidth <- ngeo_gwr_bandwidth(
  x, "response", "predictor", candidates = c(1.5, 2.5, 4.5)
)
gwr <- ngeo_gwr(x, "response", "predictor", bandwidth)
gwr[, c("element_id", "fitted", "condition_number")]
```

local coefficient 或 fitted value 必须与 condition number、effective sample
size 和 bandwidth 敏感性一起检查。

## SAR 与 CAR

```{r}
ngeo_spatial_regression(
  x, "response", "predictor", spatial_weights, model = "sar"
)
ngeo_car(x, "response", spatial_weights, type = "proper", precision = 1)
```

distance_method、spatial_weights、numerical method 和 resource limit 都属于结果的可复现信息。
