---
title: "DK68 SCZ--HC cortical contrast 的空间模型"
output: rmarkdown::html_vignette
vignette: >
  %\VignetteIndexEntry{DK68 SCZ--HC cortical contrast 的空间模型}
  %\VignetteEngine{knitr::rmarkdown}
  %\VignetteEncoding{UTF-8}
---

```{r setup, include=FALSE}
knitr::opts_chunk$set(collapse=TRUE, comment="#>", message=FALSE,
                      warning=FALSE, fig.align="center")
library(neurogeo)
source(system.file("tutorial-code", "brain-case-study.R",
                   package="neurogeo", mustWork=TRUE))
dk <- ngeo_tutorial_dk_case_control()
model_data <- ngeo_parcellation(
  dk$regions,
  values=cbind(
    SCZ_minus_HC=ngeo_values(dk$difference)[, 1L],
    HC_mean=dk$group_mean[, "HC"]
  ),
  centroid=dk$centroids, support_size=dk$support_size,
  adjacency=dk$adjacency,
  measures=rbind(
    ngeo_measure(name="case-control thickness contrast",
                 support_behavior="intensive", unit="mm"),
    ngeo_measure(name="HC mean thickness",
                 support_behavior="intensive", unit="mm")
  ),
  coordinate_space=ngeo_spatial_base(dk$cohort)$coordinate_space
)
```

## 模型对象是 cortical quantity，不是 point-grid signal

我们询问 DK68 上 regional SCZ-minus-HC thickness contrast 是否随 HC mean
thickness 变化，同时考虑空间结构。这是 68 个 parcel estimates 的模型，不能替代
生成这些 estimates 的 subject-level case-control model。

```{r input-map, fig.width=9, fig.height=4.6, fig.alt="DK68 SCZ 减 HC 皮层厚度 contrast", fig.cap="选择 spatial covariance 或 local model 前先在 cortex 上查看 response。"}
ngeo_tutorial_plot_dk(
  model_data, "SCZ_minus_HC", title="Model response：SCZ 减 HC thickness"
)
```

## 诊断 spatial scale

```{r variogram}
empirical <- ngeo_variogram(
  model_data, "SCZ_minus_HC", breaks=8,
  distance_method="region_centroid"
)
empirical
```

```{r variogram-plot, fig.width=7, fig.height=4.5, fig.alt="DK case-control contrast semivariance 与 parcel centroid distance", fig.cap="empirical variogram 显示 distance scale，但本身不验证 covariance model。"}
plot(empirical, pch=21, bg="#2a9d8f", col="white", cex=1.4)
```

atlas drawing centroids 只适合本教学 diagnostic。真实 cortical model 应使用已配准
physical centroids 或 surface geodesics。不能因为能画 variogram 就直接做 kriging；
covariance family 与 metric 必须有科学依据。

## Geographically weighted regression

bandwidth candidates 来自声明的 centroid distances，并用 spatially blocked、
element-ID-keyed cross-validation 选择。

```{r gwr}
distance <- ngeo_distance(
  model_data, seq_len(68), seq_len(68),
  distance_method="region_centroid"
)
candidates <- as.numeric(stats::quantile(
  distance[distance > 0], c(0.15, 0.30, 0.50)
))
bandwidth <- ngeo_gwr_bandwidth(
  model_data, "SCZ_minus_HC", "HC_mean",
  candidates=candidates, distance_method="region_centroid",
  cv="kfold", folds=5
)
gwr <- ngeo_gwr(
  model_data, "SCZ_minus_HC", "HC_mean", bandwidth,
  distance_method="region_centroid"
)
bandwidth
```

fitted values 与 numerical diagnostics 都要返回 cortex。

```{r gwr-maps, fig.width=9, fig.height=4.5, fig.alt="GWR fitted contrast 与 local condition number 的 DK 脑图", fig.cap="local fitted map 必须与 condition-number map 一起阅读。"}
fitted_map <- ngeo_parcellation(
  dk$regions, values=cbind(GWR_fitted=gwr$fitted),
  centroid=dk$centroids, support_size=dk$support_size,
  adjacency=dk$adjacency,
  measures=ngeo_measure(name="GWR fitted contrast",
                        support_behavior="intensive", unit="mm"),
  coordinate_space=ngeo_spatial_base(dk$cohort)$coordinate_space
)
condition_map <- ngeo_parcellation(
  dk$regions, values=cbind(condition_number=gwr$condition_number),
  centroid=dk$centroids, support_size=dk$support_size,
  adjacency=dk$adjacency,
  measures=ngeo_measure(name="GWR condition number",
                        support_behavior="intensive", unit="dimensionless"),
  coordinate_space=ngeo_spatial_base(dk$cohort)$coordinate_space
)
ngeo_tutorial_plot_dk(fitted_map, title="GWR fitted SCZ 减 HC")
ngeo_tutorial_plot_dk(condition_map, title="GWR local condition number")
```

## Graph-based spatial regression 与 CAR

```{r graph-models}
weights <- ngeo_spatial_weights(
  model_data, method="region_contiguity", style="W"
)
sar <- ngeo_spatial_regression(
  model_data, "SCZ_minus_HC", "HC_mean", weights, model="sar"
)
car <- ngeo_car(
  model_data, "SCZ_minus_HC", weights, type="proper", precision=1
)
sar
car
```

GWR、SAR 与 CAR 是不同 estimands，不是可以互换的 corrections。应报告 DK
support、graph/metric、normalization、bandwidth/CV rule、covariates、numerical
bounds，并明确 observations 是 regional contrast estimates，不是 independent subjects。
