---
title: "同一空间问题跨越多套图谱：共同零分布与综合效应"
output: rmarkdown::html_vignette
vignette: >
  %\VignetteIndexEntry{同一空间问题跨越多套图谱：共同零分布与综合效应}
  %\VignetteEngine{knitr::rmarkdown}
  %\VignetteEncoding{UTF-8}
---

```{r setup, include=FALSE}
knitr::opts_chunk$set(collapse=TRUE, comment="#>", message=FALSE,
                      warning=FALSE, fig.align="center")
library(neurogeo)
source(system.file(
  "tutorial-code", "brain-case-study.R", package="neurogeo",
  mustWork=TRUE
))
vertex <- ngeo_tutorial_vertex_case_control(n_per_group=5, seed=20260811)
family_names <- c("DK68", "Schaefer100", "Schaefer200", "Schaefer300")
source_maps <- .ngeo_tutorial_new_surface(
  cbind(
    SCZ_minus_HC=ngeo_values(vertex$difference)[, 1L],
    HC_mean=vertex$group_mean[, "HC"]
  ),
  measures=rbind(
    ngeo_measure(
      measure_id="case_control_contrast",
      name="SCZ minus HC thickness",
      support_behavior="intensive",
      unit="mm"
    ),
    ngeo_measure(
      measure_id="hc_mean_thickness",
      name="HC mean thickness",
      support_behavior="intensive",
      unit="mm"
    )
  )
)
included <- vertex$mask & Reduce(
  `&`, lapply(vertex$supports[family_names], function(x) !is.na(x))
)
source_complete <- ngeo_subset(source_maps, elements=which(included))
support_maps <- lapply(family_names, function(atlas) {
  ngeo_atlas_map(
    source_complete,
    vertex$supports[[atlas]][included],
    source_support=vertex$vertex_area[included]
  )
})
names(support_maps) <- family_names
```

## 提出一个会受图谱选择影响的问题

假设我们想知道：健康对照中皮层较厚的位置，是否也呈现更大的患者组与对照组厚度差异？
这个问题可以在 DK68 上分析，也可以在 Schaefer100、200 或 300 上分析。因为区域边界
不同，四套图谱给出的回归斜率不会完全相同。

我们从两张逐顶点地图开始：一张是患者组均值减去对照组均值，另一张是健康对照的平均
皮层厚度。两张图使用完全相同的双侧顶点顺序。下面先查看作为回归结果变量的组间差异图；
蓝色区域表示患者组更薄。

```{r source-brain, fig.width=10, fig.height=4.8, fig.alt="顶点尺度患者组减对照组皮层厚度差异图", fig.cap="四套图谱都从这张顶点尺度组间差异图开始。"}
source_limit <- max(abs(ngeo_values(vertex$difference)[, 1L]), na.rm=TRUE)
source_brain <- ngeo_cortical_map(
  vertex$difference,
  chart="flat",
  atlas="DK68",
  underlay=vertex$underlay,
  underlay_palette="Grays",
  overlay_alpha=0.82,
  palette="Blue-Red 3",
  limits=c(-source_limit, source_limit),
  na_color=NA_character_
)
plot(
  source_brain,
  main="Source outcome: SCZ minus HC thickness",
  boundary_color=grDevices::adjustcolor("white", 0.55),
  boundary_lwd=0.25,
  outline_lwd=1.1,
  show_legend=TRUE
)
```

```{r source-contract}
ngeo_layers(source_complete)[, c("layer_id", "name", "measure_id")]
dim(ngeo_values(source_complete))
ngeo_validate(source_complete, "strict")
```

图层表和维度输出用于确认两个变量共用相同顶点，并且对象通过严格验证。此处检验的是
两张固定皮层地图之间的空间关系；它与受试者层面的患者—对照总体检验是两类问题。

## 在检验之前选定要比较的图谱

为了避免看到结果后再挑图谱，我们先声明 DK68 与三种尺度的 Schaefer 图谱。下图显示
每套图谱实际采用的边界。随后，每一套边界都会生成一个顶点到脑区的稀疏转换矩阵，
把同一对顶点地图汇总到对应的脑区尺度。

```{r family-atlases, fig.width=11, fig.height=8, fig.alt="用于跨图谱推断的 DK68 与三种 Schaefer 图谱", fig.cap="四套图谱覆盖同一皮层顶点，但采用不同数量和位置的区域边界。"}
family_atlas_maps <- lapply(family_names, function(atlas) {
  ngeo_cortical_map(
    vertex$surface,
    chart="flat",
    atlas=atlas,
    fill="atlas",
    underlay=vertex$underlay,
    underlay_palette="Grays",
    overlay_alpha=0.78,
    palette="Dynamic",
    na_color=NA_character_
  )
})
family_atlas_layout <- ngeo_cortical_layout(
  family_atlas_maps,
  ncol=2L,
  labels=family_names,
  shared_scale=FALSE
)
plot(
  family_atlas_layout,
  boundary_color=grDevices::adjustcolor("white", 0.65),
  boundary_lwd=0.25,
  outline_lwd=1.1,
  show_legend=FALSE
)
```

```{r family-contract}
family_maps <- support_maps[family_names]
family_targets <- lapply(family_maps, `[[`, "target")
data.frame(
  support=family_names,
  parcels=vapply(family_maps, function(map) nrow(map$operator), integer(1)),
  vertices=vapply(family_maps, function(map) ncol(map$operator), integer(1)),
  coverage=vapply(family_maps, function(map) map$coverage, character(1)),
  hash=vapply(family_maps, ngeo_support_map_hash, character(1))
)
```

表格应显示四个转换矩阵具有相同的源顶点数和完整覆盖率，目标脑区数则随图谱变化。哈希
保存了每个转换的精确身份，便于复现和排查顶点顺序错误。

## 让四套图谱共享同一次置换

如果四套图谱各自随机置换，图谱差异会与四组不同的随机抽样误差混在一起。更清楚的做法
是每次只在源顶点上重排一次健康对照平均图，再把同一重排结果分别聚合到四套图谱。
`ngeo_common_support_test()` 正是按这个顺序工作，并用联合最大统计量（max-T）控制四项
检验的多重比较。

```{r common-null}
family_test <- ngeo_common_support_test(
  source_complete,
  family_maps,
  family_targets,
  outcome="SCZ_minus_HC",
  predictor="HC_mean",
  statistic="slope",
  null="permutation",
  adjustment="maxT",
  nsim=19,
  seed=2301
)
family_test$estimates
family_test[c("null", "null_status", "nsim", "adjustment", "claim")]
```

`estimates` 给出每套图谱上的回归斜率；随后的输出记录零假设、置换次数和校正方式。
网页为控制运行时间只做 19 次置换，因此可达到的最小 p 值很粗。实际研究应事先确定更高
的置换次数，并报告最小可达 p 值。这里的 p 值只描述两张固定空间地图的关系，不能用来
代替 200 名受试者的组间推断。

## 综合四个彼此相关的效应估计

四个斜率都来自同一对源地图，所以它们通常高度相关。`ngeo_atlas_robust_effect()` 先保留
每套图谱的估计值，再给出描述性汇总。若要计算有标准误的综合效应，还需要估计图谱之间
的协方差，不能把四个斜率当成四项独立研究。

```{r robust-effect}
effect <- ngeo_atlas_robust_effect(
  source_complete,
  family_maps,
  family_targets,
  outcome="SCZ_minus_HC",
  predictor="HC_mean"
)
effect$estimates
effect$meta_analysis$inference_mode
```

下面进行 49 次配对自助抽样。每次都抽取同一组源顶点，并同时计算四个图谱的斜率，因此
得到的协方差保留了它们共享数据所产生的相关性。为提高网页运行效率，代码直接复用前面
建立的稀疏转换矩阵。

```{r covariance-aware}
# 每次重抽同一组源顶点，并同时计算四套图谱的斜率。
source_values <- ngeo_values(source_complete)[, c(
  "SCZ_minus_HC", "HC_mean"
), drop=FALSE]
paired_effect <- function(index) {
  resampled <- source_values[index, , drop=FALSE]
  vapply(family_maps, function(map) {
    source_support <- map$source_support
    target_support <- map$target_support
    if (is.null(target_support)) {
      target_support <- as.numeric(map$operator %*% source_support)
    }
    target_values <- vapply(seq_len(2L), function(layer) {
      as.numeric(
        map$operator %*% (source_support * resampled[, layer])
      ) / target_support
    }, numeric(length(target_support)))
    unname(stats::coef(stats::lm(
      target_values[, 1L] ~ target_values[, 2L],
      weights=target_support
    ))[[2L]])
  }, numeric(1))
}
set.seed(2302)
bootstrap_estimates <- t(replicate(49, paired_effect(
  sample.int(nrow(source_values), replace=TRUE)
)))
colnames(bootstrap_estimates) <- family_names

# 少量收缩可稳定有限次自助抽样得到的协方差矩阵。
paired_atlas_covariance <- stats::cov(bootstrap_estimates)
paired_atlas_covariance <-
  0.9 * paired_atlas_covariance +
  0.1 * diag(diag(paired_atlas_covariance))
dimnames(paired_atlas_covariance) <- list(family_names, family_names)

covariance_aware <- ngeo_cross_atlas_consensus(
  effect$estimates$estimate,
  labels=effect$estimates$atlas,
  covariance=paired_atlas_covariance
)
covariance_aware[c("estimate", "standard_error", "confidence_interval",
                   "inference_mode")]
```

综合结果中的估计值和置信区间已经考虑四套图谱之间的相关性。它概括的是预先列出的
DK/Schaefer 图谱族；若换用另一套分区、另一种空间零模型或另一批受试者，结论仍需重新
检查。

## 把图谱敏感性纳入研究结论

实际报告应同时给出每套图谱的效应、共同置换的校正结果以及综合效应，读者才能看到结论
是否依赖某一套边界。若不同图谱给出方向相反的结果，优先回到皮层图检查效应跨越了哪些
区域边界，并同时报告各图谱结果与综合数字。
