---
title: "Vertex SCZ--HC cortical map 的 support uncertainty"
output: rmarkdown::html_vignette
vignette: >
  %\VignetteIndexEntry{Vertex SCZ--HC cortical map 的 support uncertainty}
  %\VignetteEngine{knitr::rmarkdown}
  %\VignetteEncoding{UTF-8}
---

```{r setup, include=FALSE}
knitr::opts_chunk$set(collapse=TRUE, comment="#>", message=FALSE,
                      warning=FALSE, fig.align="center")
library(neurogeo)
source(system.file(
  "tutorial-code", "brain-case-study.R", package="neurogeo",
  mustWork=TRUE
))
vertex <- ngeo_tutorial_vertex_case_control(n_per_group=5, seed=20260811)
included <- vertex$mask & !is.na(vertex$supports$DK68)
analysis_surface <- ngeo_subset(
  vertex$difference,
  elements=which(included)
)
membership <- vertex$supports$DK68[included]
hard <- ngeo_atlas_map(
  analysis_surface,
  membership,
  source_support=vertex$vertex_area[included]
)
```

## value uncertainty 与 support uncertainty 不是一回事

source 是 5 名 HC 与 5 名 SCZ 的 vertex-level thickness contrast。value uncertainty
描述每个 vertex effect 的采样噪声；support uncertainty 描述同一 vertex 如何分配到
DK parcels。两者必须绑定同一 ordered surface base，但不能合并成一个含糊的误差项。

```{r effect-brain, fig.width=10, fig.height=4.8, fig.alt="vertex-level SCZ 减 HC thickness flatmap", fig.cap="effect、value covariance 与 atlas membership 使用同一 vertex order。"}
ngeo_tutorial_plot_flat(
  vertex$difference,
  atlas="DK68",
  title="Vertex-level SCZ minus HC thickness",
  diverging=TRUE
)
```

```{r dk-atlas, fig.width=10, fig.height=4.8, fig.alt="support uncertainty 分析中的 DK68 flat atlas", fig.cap="hard support 由明确的 DK68 boundaries 定义。"}
ngeo_tutorial_plot_atlas(vertex, atlas="DK68", title="Hard DK68 support")
```

## 从 5+5 subjects 估计 vertex contrast variance

下面的 diagonal variance 来自两组 subject maps 的均值差方差；一个 sulcal
low-rank factor 表示跨 vertices 的共享 measurement component。该 factor 是透明的
教学假设，不是从真实 scanner reliability study 校准出的 covariance。

```{r value-covariance}
values <- ngeo_values(vertex$surface)[included, , drop=FALSE]
hc <- values[, vertex$group == "HC", drop=FALSE]
scz <- values[, vertex$group == "SCZ", drop=FALSE]
contrast_variance <- apply(hc, 1L, stats::var) / ncol(hc) +
  apply(scz, 1L, stats::var) / ncol(scz)
underlay <- vertex$underlay[included]
underlay[!is.finite(underlay)] <- 0
shared_factor <- matrix(
  0.004 * as.numeric(scale(underlay)),
  ncol=1L
)
value_covariance <- ngeo_support_covariance(
  analysis_surface,
  variance=contrast_variance,
  factor=shared_factor
)
summary(contrast_variance)
```

## 将相关 vertex uncertainty 传播到 DK68

```{r analytic}
analytic <- ngeo_support_uncertainty(
  analysis_surface,
  hard$target,
  hard,
  value_covariance,
  output="covariance"
)
analytic
```

对 intensive thickness，传播使用 area-normalized ratio 的 derivative。输出中的
off-diagonal target covariance 来自 shared factor；如果只提供逐 vertex SE，就会
遗漏这部分相关 uncertainty。

```{r monte-carlo}
monte_carlo <- ngeo_support_uncertainty(
  analysis_surface,
  hard$target,
  hard,
  value_covariance,
  method="monte_carlo",
  nsim=50,
  seed=2202
)
monte_carlo
```

网页示例使用 50 次 draws 保持全 vertex covariance 传播有界；研究报告
应预先设定更高的 Monte Carlo 精度并报告数值误差。

## 只在真实 parcel boundary 上构造 soft alternative

soft operator 不再通过循环平移 parcel columns 伪造。我们先从 surface faces 找到
跨 DK labels 的 edges，再仅对 boundary vertices 把 10% membership 分给其实际相邻
parcel。内部 vertices 保持 100% hard membership。

```{r boundary-operator}
faces <- ngeo_spatial_base(analysis_surface)$geometry$faces
edges <- rbind(
  faces[, c(1L, 2L), drop=FALSE],
  faces[, c(2L, 3L), drop=FALSE],
  faces[, c(3L, 1L), drop=FALSE]
)
edges <- rbind(edges, edges[, 2:1, drop=FALSE])
crosses <- membership[edges[, 1L]] != membership[edges[, 2L]]
boundary_edges <- edges[crosses, , drop=FALSE]
boundary_edges <- boundary_edges[
  !duplicated(boundary_edges[, 1L]), , drop=FALSE
]

hard_probability <- as.matrix(Matrix::t(hard$operator))
soft_probability <- hard_probability
target_id <- ngeo_base_elements(hard$target)$region_id
for (row in seq_len(nrow(boundary_edges))) {
  vertex_id <- boundary_edges[row, 1L]
  current <- match(membership[[vertex_id]], target_id)
  neighbor <- match(membership[[boundary_edges[row, 2L]]], target_id)
  soft_probability[vertex_id, current] <-
    soft_probability[vertex_id, current] - 0.10
  soft_probability[vertex_id, neighbor] <-
    soft_probability[vertex_id, neighbor] + 0.10
}
soft <- ngeo_probabilistic_atlas_map(
  analysis_surface,
  soft_probability,
  region_id=target_id,
  target=hard$target,
  source_support=vertex$vertex_area[included]
)
c(
  boundary_vertices=nrow(boundary_edges),
  all_memberships_sum_to_one=all(abs(rowSums(soft_probability)-1) < 1e-10)
)
```

```{r boundary-brain, fig.width=10, fig.height=4.8, fig.alt="DK68 boundary membership entropy flatmap", fig.cap="只有实际跨 parcel mesh edges 的 vertices 具有非零 boundary entropy。"}
entropy <- -rowSums(ifelse(
  soft_probability > 0,
  soft_probability * log(soft_probability),
  0
))
full_entropy <- rep(NA_real_, nrow(ngeo_values(vertex$difference)))
full_entropy[included] <- entropy
ngeo_tutorial_plot_flat(
  vertex$difference,
  values=full_entropy,
  atlas="DK68",
  title="DK68 boundary membership entropy",
  palette="Inferno"
)
```

```{r ensemble}
ensemble <- ngeo_segmentation_ensemble(list(hard=hard, soft=soft))
sensitivity <- ngeo_support_sensitivity(
  analysis_surface,
  hard$target,
  ensemble
)
sensitivity$summary
```

between-operator variance 只衡量这里提供的 hard/soft DK alternatives。正式报告应
同时给出 vertex covariance assumptions、boundary rule、operator hashes、target
support、Monte Carlo 次数与 seed；它不能自动解释为 registration confidence interval。
