---
title: "Support-aware inference（中文）"
output: rmarkdown::html_vignette
vignette: >
  %\VignetteIndexEntry{Support-aware inference（中文）}
  %\VignetteEngine{knitr::rmarkdown}
  %\VignetteEncoding{UTF-8}
---

```{r setup, include=FALSE}
knitr::opts_chunk$set(collapse = TRUE, comment = "#>")
library(neurogeo)
```

## 基础背景

同一 source data 使用不同 atlas 或尺度汇总后，effect estimate 可能改变。若每个
atlas 独立 permutation，会混入不同随机 null draw，并增加 false positive 的
机会。common-support test 将预先声明的 atlas 视为同一个 inferential family。

每个 replicate 先在 source base 生成一次 null realization，再把相同
realization 应用于所有 support map，由 joint null distribution 进行 maxT 等
family-wise adjustment。

## 定义 support family

```{r}
source <- ngeo_surface(
  coordinates = cbind(
    x = c(0,1,2,0,1,2), y = c(0,0,0,1,1,1), z = 0
  ),
  faces = matrix(
    c(1,2,5, 1,5,4, 2,3,6, 2,6,5), ncol = 3, byrow = TRUE
  ),
  values = cbind(
    outcome = c(1.1,2.9,5.2,2.8,7.1,10.9),
    predictor = c(0,1,2,1,3,5)
  ),
  measures = rbind(
    ngeo_measure(support_behavior = "intensive"),
    ngeo_measure(support_behavior = "intensive")
  ),
  coordinate_space = ngeo_coordinate_space("support-inference-example", kind = "surface")
)
first <- ngeo_atlas_map(source, c("A","A","B","B","C","C"))
second <- ngeo_atlas_map(
  source, c("A","B","B","C","C","A"), target = first$target
)
layers <- list(first = first, second = second)
targets <- rep(list(first$target), 2)
```

## 选择 null model

```{r}
family_test <- ngeo_common_support_test(
  source, layers, targets,
  outcome = "outcome", predictor = "predictor",
  adjustment = "maxT", nsim = 99, seed = 2301
)
family_test$estimates
```

unconstrained permutation 必须标记为 non-spatial。需要保持空间自相关时，应使用
与 spatial_weights 对应的 Moran spectral null，或具有有效球面配准坐标的 surface spin。

## 解释

heterogeneity、random-effects consensus 和 leave-one-atlas-out influence
描述对所提供 support family 的稳健性，不证明局部 effect 与 parcellation 或
scale 无关。
