---
title: "Support uncertainty 与 operator ensemble"
output: rmarkdown::html_vignette
vignette: >
  %\VignetteIndexEntry{Support uncertainty 与 operator ensemble}
  %\VignetteEngine{knitr::rmarkdown}
  %\VignetteEncoding{UTF-8}
---

```{r setup, include=FALSE}
knitr::opts_chunk$set(collapse = TRUE, comment = "#>")
library(neurogeo)
```

## 基础背景

改变空间支持时，不仅 point estimate 会改变，measurement uncertainty 也会通过
support operator 传播。如果 source error 相关，target variance 取决于完整
covariance 和 operator，而不是只取决于每个元素的 standard error。

value uncertainty 与 operator uncertainty 是不同来源，应分别报告。

## 传播 value uncertainty

```{r}
source <- ngeo_points(
  cbind(x = 1:6, y = 0),
  values = cbind(signal = c(2, 4, 3, 8, 6, 10)),
  measures = ngeo_measure(spatial_semantics = "intensive"),
  space = ngeo_space("uncertainty-example")
)
atlas <- ngeo_atlas_map(
  source, c("A", "A", "B", "B", "C", "C"),
  source_support = c(1, 2, 1, 2, 1, 2)
)
covariance <- ngeo_support_covariance(
  source,
  variance = rep(0.5, 6),
  factor = matrix(rep(0.2, 6), ncol = 1)
)
analytic <- ngeo_support_uncertainty(
  source, atlas$target, atlas, covariance,
  output = "covariance"
)
analytic
```

intensive measurement 使用 support-normalized ratio 的 derivative 传播误差。
完整 target covariance 有大小保护；只需标准误时应优先返回 diagonal。

## Monte Carlo 检查

```{r}
ngeo_support_uncertainty(
  source, atlas$target, atlas, covariance,
  method = "monte_carlo", nsim = 200, seed = 2202
)
```

## Operator ensemble

多个 operator 只有在有序 source 和 target domain 完全相同时才能比较。
between-operator variance 衡量对给定 atlas/segmentation 替代方案的敏感性，
不应自动解释为已校准的 registration confidence interval。
