---
title: "Vertex SCZ--HC cortical map 的 support uncertainty"
output: rmarkdown::html_vignette
vignette: >
  %\VignetteIndexEntry{Vertex SCZ--HC cortical map 的 support uncertainty}
  %\VignetteEngine{knitr::rmarkdown}
  %\VignetteEncoding{UTF-8}
---

```{r setup, include=FALSE}
knitr::opts_chunk$set(collapse=TRUE, comment="#>", message=FALSE,
                      warning=FALSE, fig.align="center")
library(neurogeo)
source(system.file("tutorial-code", "brain-case-study.R",
                   package="neurogeo", mustWork=TRUE))
vertex <- ngeo_tutorial_vertex_case_control(n_per_group=5)
```

## value 与 uncertainty 共享同一个 cortical base

source 是 672-vertex SCZ-minus-HC thickness map。value uncertainty 与 operator
uncertainty 不同：前者描述 vertex effects 的噪声，后者描述 vertices 到 parcels
assignment 的不确定性。

```{r brain, fig.width=9, fig.height=4.5, fig.alt="双侧 cortex 上的 vertex-level SCZ 减 HC thickness contrast", fig.cap="uncertainty 必须与 plotted effect 使用同一 ordered cortical base。"}
plot(vertex$difference, chart="flat", show_edges=FALSE, palette="Blue-Red 3")
```

## 把相关 vertex uncertainty 传播到 DK68-sized parcels

```{r analytic}
vertex_area <- ngeo_vertex_area(vertex$difference)
hard <- ngeo_atlas_map(
  vertex$difference, vertex$supports$DK68,
  source_support=vertex_area
)
value_covariance <- ngeo_support_covariance(
  vertex$difference,
  variance=rep(0.0025, length(vertex_area)),
  factor=matrix(rep(0.01, length(vertex_area)), ncol=1)
)
analytic <- ngeo_support_uncertainty(
  vertex$difference, hard$target, hard, value_covariance,
  output="covariance"
)
analytic
```

对 intensive thickness，传播使用 area-normalized ratio 的 derivative。low-rank
factor 表示 shared uncertainty，因此会产生 target covariance；只提供 672 个独立
standard errors 会遗漏它。

```{r monte-carlo}
monte_carlo <- ngeo_support_uncertainty(
  vertex$difference, hard$target, hard, value_covariance,
  method="monte_carlo", nsim=200, seed=2202
)
monte_carlo
```

## 比较 hard 与 uncertain parcel boundaries

soft operator 保留 90% hard parcel membership，并把 10% 移到相邻 target。这是
透明的 boundary-sensitivity scenario，不是 calibrated segmentation probability。

```{r ensemble}
hard_probability <- as.matrix(Matrix::t(hard$operator))
soft_probability <- 0.9 * hard_probability +
  0.1 * hard_probability[, c(2:ncol(hard_probability), 1L)]
target_id <- ngeo_base_elements(hard$target)$region_id
soft <- ngeo_probabilistic_atlas_map(
  vertex$difference, soft_probability, region_id=target_id,
  target=hard$target, source_support=vertex_area
)
ensemble <- ngeo_segmentation_ensemble(list(hard=hard, soft=soft))
sensitivity <- ngeo_support_sensitivity(
  vertex$difference, hard$target, ensemble
)
sensitivity$summary
```

```{r operator-plot, fig.width=7, fig.height=4, fig.alt="soft cortical support operator 的 membership-sum diagnostic", fig.cap="probabilistic operator 在 boundary 上分配 membership，同时保持 complete。"}
plot(soft, type="membership", col="#e76f51", border="white")
```

between-operator variance 只衡量 supplied hard/soft alternatives 的 sensitivity，
不会自动成为 registration confidence interval。应报告 value covariance assumptions、
operator alternatives、target support、simulation count、seed，以及 interval 属于
analytic、Monte Carlo 还是 between-operator sensitivity range。
