---
title: "DK 与 Schaefer/Glasser support family 的共同受试者推断"
output: rmarkdown::html_vignette
vignette: >
  %\VignetteIndexEntry{DK 与 Schaefer/Glasser support family 的共同受试者推断}
  %\VignetteEngine{knitr::rmarkdown}
  %\VignetteEncoding{UTF-8}
---

```{r setup, include=FALSE}
knitr::opts_chunk$set(collapse=TRUE, comment="#>", message=FALSE,
                      warning=FALSE, fig.align="center")
library(neurogeo)
source(system.file(
  "tutorial-code", "brain-case-study.R", package="neurogeo",
  mustWork=TRUE
))
dk <- ngeo_tutorial_dk_case_control(n_per_group=100, seed=20260810)
vertex_template <- ngeo_tutorial_vertex_case_control(
  n_per_group=5, seed=20260811
)
family_names <- c(
  "DK68", "Schaefer100", "Schaefer200", "Schaefer300", "Glasser360"
)
```

## 200 名 subjects 始终是独立推断单位

本例有 100 名 HC 与 100 名 SCZ。每名 subject 的 DK68 thickness map 先提升到同一
registered vertex surface，再分别聚合到 DK68、Schaefer100/200/300 和 Glasser360。
提升只建立共享 source representation，不增加独立观测；推断仍只有 200 个 subjects。

```{r input-brain, fig.width=10, fig.height=4.8, fig.alt="DK68 support 上的模拟 SCZ 减 HC cortical thickness", fig.cap="跨 support 推断从同一 200-subject case-control cohort 开始。"}
ngeo_tutorial_plot_flat(
  dk$difference,
  title="DK68 source contrast: SCZ minus HC",
  diverging=TRUE
)
```

```{r design-contract}
with(dk$design, table(group, site))
dim(ngeo_values(dk$cohort))
```

## 一个 vertex source，五个 pinned atlas supports

下面用真实 vertex surface 只建立 DK 与其他 atlas 的面积 overlap operators。
68×200 DK maps 不必 materialize 成 64,984×200 的中间 dense matrix；
`ngeo_cross_atlas()` 在明确的 piecewise-constant model 下直接传递每名 subject。

```{r lift-cohort}
included <- vertex_template$mask & Reduce(
  `&`, lapply(vertex_template$supports[family_names], function(x) !is.na(x))
)
analysis_surface <- ngeo_subset(
  vertex_template$difference, elements=which(included)
)
source_area <- vertex_template$vertex_area[included]
c(
  overlap_vertices=nrow(ngeo_values(analysis_surface)),
  subjects=ncol(ngeo_values(dk$cohort))
)
```

```{r atlas-layout, fig.width=11, fig.height=11, fig.alt="共同受试者推断中的 DK Schaefer 与 Glasser atlas family", fig.cap="每个 support 都对应同一 surface 上明确的 parcel boundaries。"}
atlas_maps <- lapply(family_names, function(atlas) {
  ngeo_tutorial_atlas_map(vertex_template, atlas=atlas, title=atlas)
})
plot(ngeo_cortical_layout(
  atlas_maps,
  ncol=2L,
  labels=family_names,
  shared_scale=FALSE
), show_legend=FALSE)
```

```{r change-support}
family_maps <- lapply(family_names, function(atlas) {
  ngeo_atlas_map(
    analysis_surface,
    vertex_template$supports[[atlas]][included],
    source_support=source_area
  )
})
names(family_maps) <- family_names
dk_target_id <- ngeo_base_elements(family_maps$DK68$target)$region_id
dk_value_ordered <- ngeo_values(dk$cohort)[
  match(dk_target_id, dk$regions$region_id), , drop=FALSE
]
stopifnot(!anyNA(dk_value_ordered))
regional <- lapply(family_maps, function(map) {
  ngeo_cross_atlas(
    dk_value_ordered,
    first=family_maps$DK68,
    second=map,
    semantics="intensive",
    source_support=source_area
  )$values
})
data.frame(
  support=family_names,
  parcels=vapply(regional, nrow, integer(1)),
  subjects=vapply(regional, ncol, integer(1)),
  support_hash=vapply(family_maps, ngeo_support_map_hash, character(1))
)
```

## 每个 support 独立生成 subject endpoint

为保持物理含义可比，本页使用 whole-cortex support-weighted mean thickness。每个
atlas 先产生一个 200×1 `ngeo_subject_features`，并记录自己的 support hash；
`ngeo_group_test()` 只在 endpoint 层绑定它们。

```{r subject-features}
make_support_feature <- function(map_values, support_map) {
  support <- support_map$target_support
  if (is.null(support)) {
    support <- as.numeric(
      support_map$operator %*% source_area
    )
  }
  endpoint <- matrix(
    colSums(map_values * support) / sum(support),
    ncol=1L,
    dimnames=list(NULL, "whole_cortex_mean")
  )
  result <- list(
    values=endpoint,
    unit=data.frame(
      unit_id=dk$design$subject_id,
      stringsAsFactors=FALSE
    ),
    endpoints=data.frame(
      endpoint_id="whole_cortex_mean",
      estimand="support_weighted_mean",
      layer_x="thickness",
      layer_y="none",
      direction="none",
      component="bilateral_cortex",
      band="whole_cortex",
      scale_type="physical_support",
      recommended_transform="none",
      stringsAsFactors=FALSE
    ),
    diagnostics=list(parcels=nrow(map_values)),
    history=list(
      method="support_weighted_subject_summary",
      support_hash=ngeo_support_map_hash(support_map)
    )
  )
  class(result) <- "ngeo_subject_features"
  result
}
features <- Map(make_support_feature, regional, family_maps)
names(features) <- family_names
vapply(features, function(x) nrow(x$values), integer(1))
```

## 一个 schedule 同时覆盖全部 support

同一个 schedule 在 site 内移动完整 subject records，并同时用于五个 supports。
max-T family 覆盖全部 `support × endpoint`；vertex 和 parcel 从不被 permutation。

```{r common-inference}
design <- data.frame(
  unit_id=dk$design$subject_id,
  group=dk$design$group,
  age=dk$design$age,
  sex=dk$design$sex,
  site=dk$design$site
)
schedule <- ngeo_exchangeability(
  design$unit_id,
  scheme="within_block",
  blocks=design$site,
  permutations=199,
  seed=5001,
  unit_kind="subject"
)
result <- ngeo_group_test(
  features,
  design,
  model=~ age + sex + site + group,
  test="group",
  exchangeability=schedule,
  adjustment="maxT"
)
result$tests[, c(
  "support_id", "estimand", "coefficient", "partial_r2", "p_raw", "p_maxT"
)]
result$support$members
result$support$stability
```

effect range、direction agreement 与 leave-one-support-out influence 只描述这里明确
列出的五个 supports。共同 schedule 解决的是跨 support multiplicity 与随机 null
一致性；它不会把 atlas boundaries 当作随机样本，也不会自动产生
“parcellation-invariant”结论。
