---
title: "多 atlas 皮层数据的 support-aware inference"
output: rmarkdown::html_vignette
vignette: >
  %\VignetteIndexEntry{多 atlas 皮层数据的 support-aware inference}
  %\VignetteEngine{knitr::rmarkdown}
  %\VignetteEncoding{UTF-8}
---

```{r setup, include=FALSE}
knitr::opts_chunk$set(collapse=TRUE, comment="#>", message=FALSE,
                      warning=FALSE, fig.align="center")
library(neurogeo)
source(system.file(
  "tutorial-code", "brain-case-study.R", package="neurogeo",
  mustWork=TRUE
))
vertex <- ngeo_tutorial_vertex_case_control(n_per_group=5, seed=20260811)
family_names <- c("DK68", "Schaefer100", "Schaefer200", "Schaefer300")
source_maps <- .ngeo_tutorial_new_surface(
  cbind(
    SCZ_minus_HC=ngeo_values(vertex$difference)[, 1L],
    HC_mean=vertex$group_mean[, "HC"]
  ),
  measures=rbind(
    ngeo_measure(
      measure_id="case_control_contrast",
      name="SCZ minus HC thickness",
      support_behavior="intensive",
      unit="mm"
    ),
    ngeo_measure(
      measure_id="hc_mean_thickness",
      name="HC mean thickness",
      support_behavior="intensive",
      unit="mm"
    )
  )
)
included <- vertex$mask & Reduce(
  `&`, lapply(vertex$supports[family_names], function(x) !is.na(x))
)
source_complete <- ngeo_subset(source_maps, elements=which(included))
support_maps <- lapply(family_names, function(atlas) {
  ngeo_atlas_map(
    source_complete,
    vertex$supports[[atlas]][included],
    source_support=vertex$vertex_area[included]
  )
})
names(support_maps) <- family_names
```

## 一个 source，多个 atlas，只有一个 null realization

我们研究 vertex-level SCZ-minus-HC thickness contrast 与 HC mean thickness 的空间
关系。两张图共享同一个 ordered bilateral surface。若 DK68、Schaefer100/200/300
分别独立 permutation，就会把 atlas choice 与不同的随机 null draw 混在一起；
common-support test 应先在 source vertices 上生成一次 null realization，再用所有
support operators 聚合同一 realization。

```{r source-brain, fig.width=10, fig.height=4.8, fig.alt="vertex-level SCZ 减 HC thickness contrast flatmap", fig.cap="support-aware inference 的 source outcome 始终是同一张 vertex brain map。"}
ngeo_tutorial_plot_flat(
  vertex$difference,
  atlas="DK68",
  title="Source outcome: SCZ minus HC thickness",
  diverging=TRUE
)
```

```{r source-contract}
ngeo_layers(source_complete)[, c("layer_id", "name", "measure_id")]
dim(ngeo_values(source_complete))
ngeo_validate(source_complete, "strict")
```

## 预先声明 support family

下面的 layout 不是装饰图：每个 boundary 对应一个随后实际进入 inference 的 sparse
operator。所有 operator 共享 source base，但 target parcel 数不同。

```{r family-atlases, fig.width=11, fig.height=8, fig.alt="support-aware inference 使用的 DK68 和 Schaefer atlas family", fig.cap="四个 atlas 在同一 flat surface 上明确显示各自 boundaries。"}
plot(
  ngeo_tutorial_atlas_layout(vertex, atlases=family_names),
  show_legend=FALSE
)
```

```{r family-contract}
family_maps <- support_maps[family_names]
family_targets <- lapply(family_maps, `[[`, "target")
data.frame(
  support=family_names,
  parcels=vapply(family_maps, function(map) nrow(map$operator), integer(1)),
  vertices=vapply(family_maps, function(map) ncol(map$operator), integer(1)),
  coverage=vapply(family_maps, function(map) map$coverage, character(1)),
  hash=vapply(family_maps, ngeo_support_map_hash, character(1))
)
```

## 共同 source permutation 与 joint max-T

`ngeo_common_support_test()` 在每个 replicate 中只重排一次 predictor vertices；同一个
重排结果随后经过四个 atlas operators。这里的 p 值描述两张固定 reference maps 在
声明 null 下的关系，不是 100 HC 与 100 SCZ 的 population-level diagnosis test。

```{r common-null}
family_test <- ngeo_common_support_test(
  source_complete,
  family_maps,
  family_targets,
  outcome="SCZ_minus_HC",
  predictor="HC_mean",
  statistic="slope",
  null="permutation",
  adjustment="maxT",
  nsim=19,
  seed=2301
)
family_test$estimates
family_test[c("null", "null_status", "nsim", "adjustment", "claim")]
```

这里使用 19 次 permutation 只为让网页中的全 vertex、四 atlas 示例保持有界；其
Monte Carlo 分辨率不足以支持研究报告。正式分析应在同一预注册 schedule 下提高到
足够的 permutation 数，并报告由此得到的最小可达 p 值。

## covariance-aware cross-atlas summary

四个 estimates 来自相同 source maps，通常强相关，不能当作四项独立研究。
`ngeo_atlas_robust_effect()` 首先保留每个 atlas 的 effect；默认 consensus 是描述性
summary，不会从四个 point estimates 猜测 covariance。

```{r robust-effect}
effect <- ngeo_atlas_robust_effect(
  source_complete,
  family_maps,
  family_targets,
  outcome="SCZ_minus_HC",
  predictor="HC_mean"
)
effect$estimates
effect$meta_analysis$inference_mode
```

```{r covariance-aware}
# 49 次 common-source paired bootstrap 同时产生四个 atlas estimate。
# 直接复用稀疏 support operators，避免每次重建完整 ngeo 对象。
source_values <- ngeo_values(source_complete)[, c(
  "SCZ_minus_HC", "HC_mean"
), drop=FALSE]
paired_effect <- function(index) {
  resampled <- source_values[index, , drop=FALSE]
  vapply(family_maps, function(map) {
    source_support <- map$source_support
    target_support <- map$target_support
    if (is.null(target_support)) {
      target_support <- as.numeric(map$operator %*% source_support)
    }
    target_values <- vapply(seq_len(2L), function(layer) {
      as.numeric(
        map$operator %*% (source_support * resampled[, layer])
      ) / target_support
    }, numeric(length(target_support)))
    unname(stats::coef(stats::lm(
      target_values[, 1L] ~ target_values[, 2L],
      weights=target_support
    ))[[2L]])
  }, numeric(1))
}
set.seed(2302)
bootstrap_estimates <- t(replicate(49, paired_effect(
  sample.int(nrow(source_values), replace=TRUE)
)))
colnames(bootstrap_estimates) <- family_names

# 对角 shrinkage 避免有限 bootstrap 导致的数值奇异。
paired_atlas_covariance <- stats::cov(bootstrap_estimates)
paired_atlas_covariance <-
  0.9 * paired_atlas_covariance +
  0.1 * diag(diag(paired_atlas_covariance))
dimnames(paired_atlas_covariance) <- list(family_names, family_names)

covariance_aware <- ngeo_cross_atlas_consensus(
  effect$estimates$estimate,
  labels=effect$estimates$atlas,
  covariance=paired_atlas_covariance
)
covariance_aware[c("estimate", "standard_error", "confidence_interval",
                   "inference_mode")]
```

这里的 covariance 不是从四个 point estimates 反推出来，而是由同一批
source vertices 的 paired bootstrap 估计。support sensitivity 只适用于这里明确列出的 DK/Schaefer family，
不能自动推出 atlas-independent 或 parcellation-invariant 结论。
