---
title: "脑区边界不确定时，皮层厚度结果会变化多少？"
output: rmarkdown::html_vignette
vignette: >
  %\VignetteIndexEntry{脑区边界不确定时，皮层厚度结果会变化多少？}
  %\VignetteEngine{knitr::rmarkdown}
  %\VignetteEncoding{UTF-8}
---

```{r setup, include=FALSE}
knitr::opts_chunk$set(collapse=TRUE, comment="#>", message=FALSE,
                      warning=FALSE, fig.align="center")
library(neurogeo)
source(system.file(
  "tutorial-code", "brain-case-study.R", package="neurogeo",
  mustWork=TRUE
))
vertex <- ngeo_tutorial_vertex_case_control(n_per_group=5, seed=20260811)
included <- vertex$mask & !is.na(vertex$supports$DK68)
analysis_surface <- ngeo_subset(
  vertex$difference,
  elements=which(included)
)
membership <- vertex$supports$DK68[included]
hard <- ngeo_atlas_map(
  analysis_surface,
  membership,
  source_support=vertex$vertex_area[included]
)
```

## 从同一张图中分清两类不确定性

本例使用 5 名精神分裂症患者和 5 名健康对照的顶点尺度皮层厚度图。样本量较小，所以
每个顶点的组间差异会受到明显的采样波动；与此同时，靠近 DK68 边界的顶点如果被分到
相邻脑区，也会改变脑区均值。

这两种变化来源不同。第一种来自厚度测量和受试者抽样，称为数值不确定性；第二种来自
顶点与脑区的归属，称为空间支持不确定性。下面先看组间差异和 DK68 边界，再分别处理
这两个问题。

```{r effect-brain, fig.width=10, fig.height=4.8, fig.alt="顶点尺度患者组减对照组皮层厚度图", fig.cap="患者组减对照组的皮层厚度差异；蓝色表示患者组更薄。"}
effect_limit <- max(abs(ngeo_values(vertex$difference)[, 1L]), na.rm=TRUE)
effect_brain <- ngeo_cortical_map(
  vertex$difference,
  chart="flat",
  atlas="DK68",
  underlay=vertex$underlay,
  underlay_palette="Grays",
  overlay_alpha=0.82,
  palette="Blue-Red 3",
  limits=c(-effect_limit, effect_limit),
  na_color=NA_character_
)
plot(
  effect_brain,
  main="Vertex-level SCZ minus HC thickness",
  boundary_color=grDevices::adjustcolor("white", 0.55),
  boundary_lwd=0.25,
  outline_lwd=1.1,
  show_legend=TRUE
)
```

```{r dk-atlas, fig.width=10, fig.height=4.8, fig.alt="空间支持不确定性分析所用的 DK68 图谱", fig.cap="DK68 的确定性分区为每个顶点指定唯一脑区。"}
dk_atlas <- ngeo_cortical_map(
  vertex$surface,
  chart="flat",
  atlas="DK68",
  fill="atlas",
  underlay=vertex$underlay,
  underlay_palette="Grays",
  overlay_alpha=0.78,
  palette="Dynamic",
  na_color=NA_character_
)
plot(
  dk_atlas,
  main="Hard DK68 support",
  boundary_color=grDevices::adjustcolor("white", 0.65),
  boundary_lwd=0.25,
  outline_lwd=1.1,
  show_legend=FALSE
)
```

## 从受试者数据估计每个顶点的采样方差

对于两组均值之差，每个顶点的方差由患者组和对照组各自的样本方差共同决定。代码先在
每个顶点计算这一对比方差，再加入一个随脑沟形态变化的低秩因子，表示邻近顶点可能共享
的测量波动。这个相关成分是为了演示协方差传播而设定的透明假设；真实研究可用重复扫描、
测量误差模型或自助抽样来估计。

```{r value-covariance}
values <- ngeo_values(vertex$surface)[included, , drop=FALSE]
hc <- values[, vertex$group == "HC", drop=FALSE]
scz <- values[, vertex$group == "SCZ", drop=FALSE]
contrast_variance <- apply(hc, 1L, stats::var) / ncol(hc) +
  apply(scz, 1L, stats::var) / ncol(scz)
underlay <- vertex$underlay[included]
underlay[!is.finite(underlay)] <- 0
shared_factor <- matrix(
  0.004 * as.numeric(scale(underlay)),
  ncol=1L
)
value_covariance <- ngeo_support_covariance(
  analysis_surface,
  variance=contrast_variance,
  factor=shared_factor
)
summary(contrast_variance)
```

方差摘要让我们看到不同顶点的采样精度是否相近。接下来要回答的是：这些顶点误差经过
面积加权平均后，会给 68 个 DK 脑区带来多大的标准误，以及脑区误差之间是否相关。

## 把顶点协方差传播到 DK68 脑区

DK68 脑区值是许多顶点的面积加权平均，因此它的误差不能由单个顶点的标准误代替。
这里沿用上一步的加权规则，把完整的顶点协方差传播到脑区尺度；这样既能得到每个脑区
的标准误，也能保留共同测量误差造成的脑区间相关。

```{r analytic}
analytic <- ngeo_support_uncertainty(
  analysis_surface,
  hard$target,
  hard,
  value_covariance,
  output="covariance"
)
analytic
```

`ngeo_support_uncertainty()` 返回的协方差矩阵与 DK68 脑区逐一对齐。对角线给出各脑区
方差，非对角元素则保留共享测量成分引起的脑区间相关；如果只保存逐顶点标准误，
这部分信息就会丢失。

解析传播依赖线性近似。下面再从同一协方差模型中随机抽取 50 张顶点误差图，每张都聚合
到 DK68，用蒙特卡洛结果核对解析答案。

```{r monte-carlo}
monte_carlo <- ngeo_support_uncertainty(
  analysis_surface,
  hard$target,
  hard,
  value_covariance,
  method="monte_carlo",
  nsim=50,
  seed=2202
)
monte_carlo
```

50 次抽样足以演示流程，但对尾部概率和稳定标准误仍然太少。正式研究应根据所需精度
预先设定更多抽样，并报告蒙特卡洛误差与随机种子。

## 只扰动真正靠近 DK68 边界的顶点

现在转向第二类不确定性。我们先从皮层网格中找出连接两个不同 DK68 脑区的边，这些边
定义了实际分区边界。对边界顶点，把 10% 的归属权重分给网格上真实相邻的另一个脑区；
区域内部的顶点仍然 100% 属于原脑区。这样得到的软分区对应一个具体、可解释的边界扰动
情景。

```{r boundary-operator}
faces <- ngeo_spatial_base(analysis_surface)$geometry$faces
edges <- rbind(
  faces[, c(1L, 2L), drop=FALSE],
  faces[, c(2L, 3L), drop=FALSE],
  faces[, c(3L, 1L), drop=FALSE]
)
edges <- rbind(edges, edges[, 2:1, drop=FALSE])
crosses <- membership[edges[, 1L]] != membership[edges[, 2L]]
boundary_edges <- edges[crosses, , drop=FALSE]
boundary_edges <- boundary_edges[
  !duplicated(boundary_edges[, 1L]), , drop=FALSE
]

hard_probability <- as.matrix(Matrix::t(hard$operator))
soft_probability <- hard_probability
target_id <- ngeo_base_elements(hard$target)$region_id
for (row in seq_len(nrow(boundary_edges))) {
  vertex_id <- boundary_edges[row, 1L]
  current <- match(membership[[vertex_id]], target_id)
  neighbor <- match(membership[[boundary_edges[row, 2L]]], target_id)
  soft_probability[vertex_id, current] <-
    soft_probability[vertex_id, current] - 0.10
  soft_probability[vertex_id, neighbor] <-
    soft_probability[vertex_id, neighbor] + 0.10
}
soft <- ngeo_probabilistic_atlas_map(
  analysis_surface,
  soft_probability,
  region_id=target_id,
  target=hard$target,
  source_support=vertex$vertex_area[included]
)
c(
  boundary_vertices=nrow(boundary_edges),
  all_memberships_sum_to_one=all(abs(rowSums(soft_probability)-1) < 1e-10)
)
```

```{r boundary-brain, fig.width=10, fig.height=4.8, fig.alt="DK68 边界顶点的成员归属熵图", fig.cap="亮色仅出现在跨越两个 DK68 脑区的真实网格边界附近。"}
entropy <- -rowSums(ifelse(
  soft_probability > 0,
  soft_probability * log(soft_probability),
  0
))
full_entropy <- rep(NA_real_, nrow(ngeo_values(vertex$difference)))
full_entropy[included] <- entropy
entropy_brain <- ngeo_cortical_map(
  vertex$difference,
  values=full_entropy,
  chart="flat",
  atlas="DK68",
  underlay=vertex$underlay,
  underlay_palette="Grays",
  overlay_alpha=0.82,
  palette="Inferno",
  na_color=NA_character_
)
plot(
  entropy_brain,
  main="DK68 boundary membership entropy",
  boundary_color=grDevices::adjustcolor("white", 0.55),
  boundary_lwd=0.25,
  outline_lwd=1.1,
  show_legend=TRUE
)
```

成员归属熵把这次扰动的位置画出来：区域内部为零，边界附近升高。如果高熵区域出现在
脑区内部或覆盖大片皮层，通常说明标签顺序或边界构造有误。

## 比较确定性边界与软边界的结果

最后把原始 DK68 分区和软边界方案组成一个分区集合，分别聚合相同的顶点差异图。敏感性
摘要给出脑区估计在两种方案之间的变化范围，从而指出哪些结论最依赖边界归属。

```{r ensemble}
ensemble <- ngeo_segmentation_ensemble(list(hard=hard, soft=soft))
sensitivity <- ngeo_support_sensitivity(
  analysis_surface,
  hard$target,
  ensemble
)
sensitivity$summary
```

## 决定哪些不确定性需要进入正式分析

本例的边界敏感性只覆盖一个 10% 邻区分配方案，不能代表所有分割或配准误差。真实研究
可以用多名标注者、多次配准或概率图谱构造更有依据的分区集合。报告时应分别说明顶点
协方差的估计方法、边界扰动规则、转换哈希、蒙特卡洛次数与随机种子，让数值噪声和边界
选择对结论的影响都能被追溯。
