---
title: "用同一批 200 名受试者比较五套皮层图谱"
output: rmarkdown::html_vignette
vignette: >
  %\VignetteIndexEntry{用同一批 200 名受试者比较五套皮层图谱}
  %\VignetteEngine{knitr::rmarkdown}
  %\VignetteEncoding{UTF-8}
---

```{r setup, include=FALSE}
knitr::opts_chunk$set(collapse=TRUE, comment="#>", message=FALSE,
                      warning=FALSE, fig.align="center")
library(neurogeo)
source(system.file(
  "tutorial-code", "brain-case-study.R", package="neurogeo",
  mustWork=TRUE
))
dk <- ngeo_tutorial_dk_case_control(n_per_group=100, seed=20260810)
vertex_template <- ngeo_tutorial_vertex_case_control(
  n_per_group=5, seed=20260811
)
family_names <- c(
  "DK68", "Schaefer100", "Schaefer200", "Schaefer300", "Glasser360"
)
```

## 从受试者层面的研究问题出发

本例模拟一项多中心病例—对照研究：100 名精神分裂症患者和 100 名健康对照，每人都有
一张 DK68 皮层厚度图，同时记录年龄、性别和扫描中心。我们的目标是检验患者组与对照组
的全皮层平均厚度是否不同，并查看这一结论在 DK68、Schaefer100/200/300 与 Glasser360
下是否稳定。

先画出 DK68 上的组均值差。蓝色脑区表示患者组更薄。这张图用于理解效应的空间位置；
后面的显著性检验仍以 200 名受试者作为独立观测。

```{r input-brain, fig.width=10, fig.height=4.8, fig.alt="DK68 图谱上的患者组减对照组皮层厚度", fig.cap="100 名患者与 100 名健康对照的 DK68 平均皮层厚度差异。"}
dk_limit <- max(abs(ngeo_values(dk$difference)[, 1L]), na.rm=TRUE)
dk_brain <- ngeo_cortical_map(
  dk$surface,
  values=dk$difference,
  chart="flat",
  atlas="DK68",
  underlay=dk$underlay,
  underlay_palette="Grays",
  overlay_alpha=0.82,
  palette="Blue-Red 3",
  limits=c(-dk_limit, dk_limit),
  na_color=NA_character_
)
plot(
  dk_brain,
  main="DK68 source contrast: SCZ minus HC",
  boundary_color=grDevices::adjustcolor("white", 0.55),
  boundary_lwd=0.25,
  outline_lwd=1.1,
  show_legend=TRUE
)
```

```{r design-contract}
with(dk$design, table(group, site))
dim(ngeo_values(dk$cohort))
```

分组与中心的列联表用于检查置换分层是否可行，数据维度则应为 68 个 DK 脑区乘 200 名
受试者。任何图谱转换都不能改变这 200 列的顺序。

## 在共同皮层上建立五套图谱的对应关系

为了把 DK68 数值转换到其他图谱，我们使用真实 Conte69 表面计算区域间的面积重叠。
这里采用一个明确的近似：每名受试者在同一 DK68 脑区内的厚度视为常数，再按照区域
重叠面积传递到目标图谱。这样无需创建一个 64,984 顶点乘 200 受试者的巨大中间矩阵，
同时保留每名受试者的数据身份。

```{r lift-cohort}
included <- vertex_template$mask & Reduce(
  `&`, lapply(vertex_template$supports[family_names], function(x) !is.na(x))
)
analysis_surface <- ngeo_subset(
  vertex_template$difference, elements=which(included)
)
source_area <- vertex_template$vertex_area[included]
c(
  overlap_vertices=nrow(ngeo_values(analysis_surface)),
  subjects=ncol(ngeo_values(dk$cohort))
)
```

在计算重叠之前，先查看将进入分析的五套边界。它们覆盖同一批皮层顶点，但分区数量与
解剖边界不同。

```{r atlas-layout, fig.width=11, fig.height=11, fig.alt="共同受试者分析中的 DK、Schaefer 与 Glasser 图谱", fig.cap="五套图谱显示在同一 Conte69 皮层表面上，便于比较区域尺度与边界。"}
atlas_maps <- lapply(family_names, function(atlas) {
  ngeo_cortical_map(
    vertex_template$surface,
    chart="flat",
    atlas=atlas,
    fill="atlas",
    underlay=vertex_template$underlay,
    underlay_palette="Grays",
    overlay_alpha=0.78,
    palette="Dynamic",
    na_color=NA_character_
  )
})
plot(ngeo_cortical_layout(
  atlas_maps,
  ncol=2L,
  labels=family_names,
  shared_scale=FALSE
),
  boundary_color=grDevices::adjustcolor("white", 0.65),
  boundary_lwd=0.25,
  outline_lwd=1.1,
  show_legend=FALSE
)
```

```{r change-support}
family_maps <- lapply(family_names, function(atlas) {
  ngeo_atlas_map(
    analysis_surface,
    vertex_template$supports[[atlas]][included],
    source_support=source_area
  )
})
names(family_maps) <- family_names
dk_target_id <- ngeo_base_elements(family_maps$DK68$target)$region_id
dk_value_ordered <- ngeo_values(dk$cohort)[
  match(dk_target_id, dk$regions$region_id), , drop=FALSE
]
stopifnot(!anyNA(dk_value_ordered))
regional <- lapply(family_maps, function(map) {
  ngeo_cross_atlas(
    dk_value_ordered,
    first=family_maps$DK68,
    second=map,
    semantics="intensive",
    source_support=source_area
  )$values
})
data.frame(
  support=family_names,
  parcels=vapply(regional, nrow, integer(1)),
  subjects=vapply(regional, ncol, integer(1)),
  support_hash=vapply(family_maps, ngeo_support_map_hash, character(1))
)
```

转换后的表格应显示：每套图谱的脑区数不同，但受试者列始终为 200。转换哈希把源图谱、
目标图谱、顶点顺序和面积权重固定下来，使同一次分析可以被准确复现。

## 为每名受试者计算可比较的全皮层指标

接下来为每套图谱计算每名受试者的全皮层平均厚度。简单地对脑区均值再取平均会让小脑区
和大脑区拥有相同权重，因此这里按每个脑区代表的皮层面积加权。只要转换守恒且覆盖范围
一致，五套图谱得到的全皮层均值应非常接近；明显差异通常提示覆盖或权重出了问题。

```{r subject-features}
make_support_feature <- function(map_values, support_map) {
  support <- support_map$target_support
  if (is.null(support)) {
    support <- as.numeric(
      support_map$operator %*% source_area
    )
  }
  endpoint <- matrix(
    colSums(map_values * support) / sum(support),
    ncol=1L,
    dimnames=list(NULL, "whole_cortex_mean")
  )
  result <- list(
    values=endpoint,
    unit=data.frame(
      unit_id=dk$design$subject_id,
      stringsAsFactors=FALSE
    ),
    endpoints=data.frame(
      endpoint_id="whole_cortex_mean",
      estimand="support_weighted_mean",
      layer_x="thickness",
      layer_y="none",
      direction="none",
      component="bilateral_cortex",
      band="whole_cortex",
      scale_type="physical_support",
      recommended_transform="none",
      stringsAsFactors=FALSE
    ),
    diagnostics=list(parcels=nrow(map_values)),
    history=list(
      method="support_weighted_subject_summary",
      support_hash=ngeo_support_map_hash(support_map)
    )
  )
  class(result) <- "ngeo_subject_features"
  result
}
features <- Map(make_support_feature, regional, family_maps)
names(features) <- family_names
vapply(features, function(x) nrow(x$values), integer(1))
```

输出中的每个对象都应有 200 行，每行对应同一名受试者。图谱哈希随对象一起保存，随后
组间模型只需在这些受试者指标上工作。

## 在扫描中心内置换完整受试者记录

组间模型校正年龄、性别和扫描中心，并检验分组系数。为了尊重多中心设计，我们只在同一
扫描中心内置换完整受试者记录；同一套置换顺序同时应用于五套图谱。联合 max-T 校正把
五项图谱结果视为一个检验族，从而控制选择最显著图谱带来的多重比较。

```{r common-inference}
design <- data.frame(
  unit_id=dk$design$subject_id,
  group=dk$design$group,
  age=dk$design$age,
  sex=dk$design$sex,
  site=dk$design$site
)
schedule <- ngeo_exchangeability(
  design$unit_id,
  scheme="within_block",
  blocks=design$site,
  permutations=199,
  seed=5001,
  unit_kind="subject"
)
result <- ngeo_group_test(
  features,
  design,
  model=~ age + sex + site + group,
  test="group",
  exchangeability=schedule,
  adjustment="maxT"
)
result$tests[, c(
  "support_id", "estimand", "coefficient", "partial_r2", "p_raw", "p_maxT"
)]
result$support$members
result$support$stability
```

结果表给出每套图谱的组间系数、偏决定系数、原始 p 值和 max-T 校正 p 值。稳定性摘要
进一步展示效应范围、方向一致性，以及去掉任一图谱后综合结果的变化。

## 根据研究目标解释图谱稳定性

本页选择全皮层面积加权均值，因此五套图谱理应得到相近结果；这也是检验转换是否守恒的
实用办法。若研究终点改为局部脑区、网络或极值，边界选择通常会产生更明显的影响。报告
时应列出预先选择的图谱族和共同置换方案，并把结论限定在这些图谱与当前终点上。图谱
图谱边界是固定的分析选择；跨图谱一致的结论应限定在本页列出的五套分区中。
