---
title: "跨 support 的共同受试者推断"
output: rmarkdown::html_vignette
vignette: >
  %\VignetteIndexEntry{跨 support 的共同受试者推断}
  %\VignetteEngine{knitr::rmarkdown}
  %\VignetteEncoding{UTF-8}
---

```{r setup, include=FALSE}
knitr::opts_chunk$set(collapse = TRUE, comment = "#>")
```

## 为什么先独立生成 endpoint

每个 atlas/support 都应先独立完成 change of support、topology/operator、固定 basis
与 coupling endpoint。4.8 只在最后的受试者 endpoint 层合并，不会假设不同
parcellation 具有同一 topology 或物理频率轴。

```{r fine-data}
library(neurogeo)

set.seed(48)
n_subject <- 14L
n_fine <- 12L
subject_id <- paste0("sub-", sprintf("%02d", 1:n_subject))
group <- factor(rep(c("control", "case"), each = n_subject / 2L))
layer <- rep(c("x", "y"), n_subject)
subject <- rep(subject_id, each = 2L)
base <- sin((1:n_fine) / 2)
fine_values <- matrix(NA_real_, n_fine, 2L * n_subject)
for (i in seq_len(n_subject)) {
  fine_values[, 2L * i - 1L] <- base + rnorm(n_fine, sd = 0.15)
  strength <- if (group[[i]] == "case") 0.85 else 0.45
  fine_values[, 2L * i] <- strength * base + rnorm(n_fine, sd = 0.15)
}
layers <- data.frame(
  layer_id = paste0("map-", seq_len(ncol(fine_values))),
  name = paste(subject, layer, sep = "_"),
  subject_id = subject,
  feature = layer
)
measures <- do.call(rbind, replicate(
  ncol(fine_values),
  ngeo_measure(support_behavior = "intensive", unit = "a.u."),
  simplify = FALSE
))
fine <- ngeo_point(
  cbind(x = 1:n_fine, y = 0), values = fine_values,
  layers = layers, measures = measures
)
fine_weights <- ngeo_spatial_weights(
  fine, method = "distance_band", threshold = 1.01, style = "B"
)
fine_basis <- ngeo_spatial_basis(
  fine, fine_weights, support = "identity", n_modes = 5L
)
fine_features <- ngeo_layer_coupling(
  fine, ngeo_validate_layers(fine), basis = fine_basis,
  bands = list(low = 1:3), estimands = "spectral_coupling"
)
```

下面用成对平均构造一个教学用 coarse intensive support。真实分析应使用项目中显式的
support map/change-of-support 工作流。

```{r coarse-data}
coarse_values <- rowsum(
  fine_values, rep(1:(n_fine / 2L), each = 2L)
) / 2
n_coarse <- nrow(coarse_values)
adjacency <- Matrix::sparseMatrix(
  i = c(1:(n_coarse - 1L), 2:n_coarse),
  j = c(2:n_coarse, 1:(n_coarse - 1L)),
  x = 1, dims = c(n_coarse, n_coarse)
)
coarse <- ngeo_parcellation(
  data.frame(region_id = seq_len(n_coarse)),
  values = coarse_values,
  support_size = rep(2, n_coarse),
  adjacency = adjacency,
  layers = layers,
  measures = measures
)
coarse_weights <- ngeo_spatial_weights(
  coarse, method = "region_contiguity", style = "B"
)
coarse_basis <- ngeo_spatial_basis(
  coarse, coarse_weights, n_modes = 5L
)
coarse_features <- ngeo_layer_coupling(
  coarse, ngeo_validate_layers(coarse), basis = coarse_basis,
  bands = list(low = 1:3), estimands = "spectral_coupling"
)
```

## 一个 schedule，覆盖全部 support

```{r common-inference}
schedule <- ngeo_exchangeability(
  subject_id, permutations = 99L, seed = 2026L,
  unit_kind = "subject"
)
design <- data.frame(unit_id = subject_id, group = group)
result <- ngeo_group_test(
  features = list(fine = fine_features, coarse = coarse_features),
  data = design,
  model = ~ group,
  test = "group",
  exchangeability = schedule
)
result$tests[, c(
  "support_id", "estimand", "band", "coefficient", "p_raw", "p_maxT"
)]
result$support$stability
```

全部 support 在进入引擎前已合并，所以相同 schedule row 同时作用于所有 endpoint，
默认 max-T 也覆盖完整 `support × endpoint` family。

## 如何解释稳定性

`direction_agreement`、effect range/IQR/SD、significance persistence 与
leave-one-support-out influence 只描述这里明确列出的 support family。rank-matched
band 不是相同毫米尺度；unmatched scale 不会被汇总。support dispersion 不会与
sampling variance 相加，也不会自动产生 “stable”“unstable” 或
“parcellation-invariant” 标签。
