---
title: "显式 surface transform 的可审计 resampling"
output: rmarkdown::html_vignette
vignette: >
  %\VignetteIndexEntry{显式 surface transform 的可审计 resampling}
  %\VignetteEngine{knitr::rmarkdown}
  %\VignetteEncoding{UTF-8}
---

```{r setup, include=FALSE}
knitr::opts_chunk$set(collapse=TRUE, comment="#>", message=FALSE,
                      warning=FALSE, fig.align="center")
library(neurogeo)
source(system.file(
  "tutorial-code", "brain-case-study.R", package="neurogeo",
  mustWork=TRUE
))
vertex <- ngeo_tutorial_vertex_case_control(n_per_group=5, seed=20260811)
source_surface <- ngeo_subset(vertex$surface, layers=1L)
```

## registration 与 resampling 是两个步骤

registration 提供 source space 到 target space 的关系；resampling 使用该关系在
target base 上评价 source measurements。本例使用一名 HC 的完整 vertex thickness
map 和已验证的 surface geometry。输入和结果都必须回到同一 flat cortical view 检查。

```{r before-map, fig.width=10, fig.height=4.8, fig.alt="resampling 前的一名 HC vertex thickness flatmap", fig.cap="source measurement、surface geometry、atlas labels 与 vertex order 同时可审计。"}
ngeo_tutorial_plot_flat(
  source_surface,
  atlas="Schaefer200",
  title="Before resampling: HC vertex thickness"
)
```

## 注册 coordinate spaces 与已知 affine

`native` 直接来自 source object。target space 与 affine 是调用者明确提供的；
neurogeo 不会从两个 surfaces 猜测 registration。

```{r transform}
native <- ngeo_spatial_base(source_surface)$coordinate_space
standard <- ngeo_coordinate_space(
  "conte69-resampling-target",
  kind="surface",
  unit="mm",
  template="tutorial-standard"
)
affine <- diag(c(1.005, 0.995, 1.000, 1))
affine[1:3, 4] <- c(1.2, -0.8, 0.6)
known <- ngeo_transform(
  native,
  standard,
  type="affine",
  method="supplied source-to-target surface affine",
  parameters=list(matrix=affine)
)
registry <- ngeo_coordinate_space_registry(list(native, standard))
graph <- ngeo_transform_graph(
  registry,
  transforms=list(known),
  edge_ids="native-to-standard"
)
path <- ngeo_transform_path(
  graph,
  native$space_id,
  standard$space_id
)
target_surface <- ngeo_apply_transform_path(
  source_surface,
  path,
  authorize=TRUE
)
ngeo_transform_path_history(path)
```

```{r target-atlas, fig.width=10, fig.height=4.8, fig.alt="target surface 上的 Glasser360 atlas flatmap", fig.cap="target 仍保留与 vertices 对齐的 pinned atlas labels。"}
ngeo_tutorial_plot_atlas(
  target_surface,
  atlas="Glasser360",
  title="Target surface: Glasser360 support"
)
```

## 先创建 inert plan，再显式授权执行

plan 同时固定 transform path、barycentric method、coverage、conservation、missing
policy、source support 与 resource budget。`coverage="drop"` 只显式排除 atlas ROI
之外的 medial-wall vertices；创建 plan 本身不执行 mapping。

```{r plan}
plan <- ngeo_resampling_plan(
  source_surface,
  target_surface,
  path,
  method="barycentric",
  coverage="drop",
  conservation="strict",
  missing="error",
  unknown="error",
  uncertainty="none",
  source_support=ngeo_vertex_area(source_surface),
  budget=ngeo_resource_budget(
    memory_bytes=128 * 1024^2,
    materialized_elements=2e6
  )
)
plan
```

```{r execute}
support_map <- ngeo_build_resampling_map(plan, authorize=TRUE)
ngeo_resampling_diagnostics(plan, support_map)
result <- ngeo_resample(plan, authorize=TRUE)
resampled <- result$data
c(
  source_vertices=nrow(ngeo_values(source_surface)),
  target_vertices=nrow(ngeo_values(resampled)),
  max_absolute_difference=max(abs(
    ngeo_values(resampled)[, 1L] - ngeo_values(source_surface)[, 1L]
  ), na.rm=TRUE)
)
```

```{r after-map, fig.width=10, fig.height=4.8, fig.alt="barycentric resampling 后的 HC vertex thickness flatmap", fig.cap="前后脑图与数值误差共同检查 orientation、coverage 和 interpolation fidelity。"}
ngeo_tutorial_plot_flat(
  resampled,
  atlas="Schaefer200",
  title="After barycentric resampling: HC vertex thickness"
)
```

这里 source 和 target topology 一一对应，因此前后图应高度一致；该结果验证的是
已声明 affine 与 resampling implementation，不证明未知 subject registration 已经
估计正确。surface barycentric 在当前 API 中是 source-scatter remap，也不能冒充
Workbench 的 area-aware target-gather resampling。
