---
title: "显式 transform 的 resampling"
output: rmarkdown::html_vignette
vignette: >
  %\VignetteIndexEntry{显式 transform 的 resampling}
  %\VignetteEngine{knitr::rmarkdown}
  %\VignetteEncoding{UTF-8}
---

```{r setup, include=FALSE}
knitr::opts_chunk$set(eval = FALSE)
```

## 基础背景

registration 估计两个空间的关系；resampling 使用已经提供的关系，在 target
domain 上评价 source measurements。一次可审计 resampling 必须分别声明：

1. 连接两个 space 的 transform path；
2. nearest、linear 或 barycentric 等 interpolation method；
3. coverage、conservation、missing value 和 uncertainty policy。

## 注册 space 与 transform

```{r}
library(neurogeo)
native <- ngeo_space("native", kind = "volume")
standard <- ngeo_space("standard", kind = "volume")
affine <- diag(4)
affine[1, 4] <- 10
known <- ngeo_transform(
  native, standard, type = "affine",
  method = "supplied scanner-to-template affine",
  parameters = list(matrix = affine)
)
registry <- ngeo_space_registry(list(native, standard))
graph <- ngeo_transform_graph(
  registry, transforms = list(known),
  edge_ids = "native-to-standard", invertible = FALSE, lossy = FALSE
)
path <- ngeo_transform_path(graph, "native", "standard")
```

## 创建 inert plan

```{r}
plan <- ngeo_resampling_plan(
  source, target, path,
  method = "linear",
  coverage = "error",
  conservation = "strict",
  missing = "error",
  unknown = "error",
  uncertainty = "none",
  budget = ngeo_resource_budget(
    memory_bytes = 256 * 1024^2,
    materialized_elements = 2e7
  )
)
```

plan 创建时不执行运算。建立 map 或 resample 需要显式授权：

```{r}
support_map <- ngeo_build_resampling_map(plan, authorize = TRUE)
ngeo_resampling_diagnostics(plan, support_map)
result <- ngeo_resample(plan, authorize = TRUE)
```

coverage 描述 target 外的几何贡献，conservation 描述 extensive/count allocation
是否守恒；两者不能混为一个参数。warp 可以记录在 graph 中，但不支持的 path
不会被隐式执行。
