---
title: "读取 CIFTI 灰质坐标并恢复皮层脑图"
output: rmarkdown::html_vignette
vignette: >
  %\VignetteIndexEntry{读取 CIFTI 灰质坐标并恢复皮层脑图}
  %\VignetteEngine{knitr::rmarkdown}
  %\VignetteEncoding{UTF-8}
---

```{r setup, include=FALSE}
knitr::opts_chunk$set(
  collapse = TRUE, comment = "#>", message = FALSE, warning = FALSE,
  fig.align = "center"
)
library(neurogeo)
source(system.file(
  "tutorial-code", "brain-case-study.R",
  package = "neurogeo", mustWork = TRUE
))
dk <- ngeo_tutorial_dk_case_control(
  n_per_group = 100, seed = 20260810
)
vertex <- ngeo_tutorial_vertex_case_control(
  n_per_group = 5, seed = 20260811
)
knitr::read_chunk(system.file(
  "tutorial-code", "workflow-cifti.R",
  package = "neurogeo", mustWork = TRUE
))
```

## 先弄清 CIFTI 的每一行代表什么

CIFTI 可以把左半球顶点、右半球顶点和皮层下体素放在同一条轴上。这些行统称灰质坐标
（grayordinates），但每一行的空间含义并不相同。要把其中的皮层数据画回表面，必须读取
脑模型、结构名称、源索引，并为左右半球配上对应的表面几何。

本页沿用病例—对照案例：DK68 数据有 100 名患者和 100 名健康对照，Conte69 顶点样本
每组 5 人。下面的对象摘要先确认数据规模和五套图谱的区域数量。随后我们以患者组减去
对照组的皮层厚度图为目标，说明 CIFTI 读入后应恢复到什么样的双侧皮层结构。

```{r study-contract}
list(
  dk_dimensions = dim(ngeo_values(dk$cohort)),
  vertex_dimensions = dim(ngeo_values(vertex$surface)),
  groups = table(vertex$group),
  atlas_supports = vapply(
    vertex$supports[c(
      "DK68", "Schaefer100", "Schaefer200",
      "Schaefer300", "Glasser360"
    )],
    function(x) length(unique(x)),
    integer(1)
  )
)
```

```{r cifti-target-map, fig.width=10, fig.height=4.8, fig.alt="CIFTI 皮层成分应恢复的 Conte69 患者组减对照组皮层厚度图", fig.cap="左右半球的灰质坐标按源索引放回表面后，才能形成完整的双侧皮层图。"}
target_limit <- max(abs(ngeo_values(vertex$difference)[, 1L]), na.rm=TRUE)
target_brain <- ngeo_cortical_map(
  vertex$difference,
  layer = "SCZ_minus_HC",
  chart = "flat",
  atlas = "DK68",
  underlay = vertex$underlay,
  underlay_palette = "Grays",
  overlay_alpha = 0.82,
  palette = "Blue-Red 3",
  limits = c(-target_limit, target_limit),
  na_color = NA_character_
)
plot(
  target_brain,
  main = "CIFTI cortical target: SCZ - HC",
  boundary_color = grDevices::adjustcolor("white", 0.55),
  boundary_lwd = 0.25,
  outline_lwd = 1.1,
  show_legend = TRUE
)
```

如果读入时把左右结构、源索引或顶点顺序弄错，数值矩阵的维度仍可能看起来正常，但图上
会出现半球交换、局部错位或覆盖缺口。因此，脑图是读取 CIFTI 后不可缺少的质量控制。

## 为皮层灰质坐标附加 Glasser360 标签

同一 Conte69 表面可以承载 DK68、Schaefer100/200/300 和 Glasser360。图谱标签需要
来自 CIFTI 标签轴、配套文件或经过验证的外部图谱，并按相同皮层顶点顺序对齐。仅凭文件
名无法安全判断一行灰质坐标属于哪个脑区。

```{r cifti-atlas-map, fig.width=10, fig.height=4.8, fig.alt="Conte69 平坦化皮层表面上的 Glasser360 图谱", fig.cap="Glasser360 标签与 CIFTI 的左右皮层顶点使用相同顺序。"}
glasser_atlas <- ngeo_cortical_map(
  vertex$surface,
  chart = "flat",
  atlas = "Glasser360",
  fill = "atlas",
  underlay = vertex$underlay,
  underlay_palette = "Grays",
  overlay_alpha = 0.78,
  palette = "Dynamic",
  na_color = NA_character_
)
plot(
  glasser_atlas,
  main = "Glasser360 on the cortical foundation",
  boundary_color = grDevices::adjustcolor("white", 0.65),
  boundary_lwd = 0.25,
  outline_lwd = 1.1,
  show_legend = FALSE
)
```

边界应连续覆盖两个半球的有效皮层。如果某些非内侧壁区域出现空洞，应优先检查结构索引
和图谱顶点数；直接填补缺失值会掩盖结构错位。

## 完成一次可验证的 CIFTI 写出与读回

为了让网页能够快速执行完整文件流程，下面使用包内最小 CIFTI-2/NIfTI-2 文件。代码会
读取脑成分，执行质量控制，按成分构建邻接，写出 dscalar 文件，再把它读回。文件虽小，
使用的头信息、脑模型和读写路径与研究数据相同。

```{r workflow-cifti}
```

```{r ensure-cifti-roundtrip-defined, include=FALSE}
if (!exists("dense", inherits = FALSE) ||
    !exists("dense_roundtrip", inherits = FALSE)) {
  source(system.file(
    "tutorial-code", "workflow-cifti.R",
    package = "neurogeo", mustWork = TRUE
  ), local = environment())
}
```

读写流程把原对象 `dense` 和读回对象 `dense_roundtrip` 保留在环境中。接下来逐项比较
维度、数值、灰质坐标顺序和图层顺序。

```{r cifti-roundtrip-alignment}
cifti_alignment <- list(
  dimensions = identical(
    dim(ngeo_values(dense)),
    dim(ngeo_values(dense_roundtrip))
  ),
  values = isTRUE(all.equal(
    ngeo_values(dense),
    ngeo_values(dense_roundtrip)
  )),
  element_order = identical(
    ngeo_base_elements(dense)$element_id,
    ngeo_base_elements(dense_roundtrip)$element_id
  ),
  layer_order = identical(
    ngeo_layers(dense)$layer_id,
    ngeo_layers(dense_roundtrip)$layer_id
  )
)
cifti_alignment
stopifnot(
  cifti_alignment$dimensions,
  cifti_alignment$values,
  cifti_alignment$element_order,
  cifti_alignment$layer_order
)
```

四项检查都应为真。它们比“文件成功写出”更严格，因为 CIFTI 文件即使能够打开，也可能
在结构或图层顺序上发生变化。

## 何时可以开始表面空间分析

读写流程中的顺序折线图用于诊断编码；只有当左右表面几何、结构名称和源索引全部通过
验证后，才能可靠地计算网格邻接、顶点面积、测地距离并绘制平坦化皮层图。CIFTI 读写器
不会自动执行个体到模板的配准或重采样：如果文件来自不同空间，这两步仍需在分析流程中
明确完成并记录。
