---
title: "从 GIFTI 表面文件到可分析的皮层脑图"
output: rmarkdown::html_vignette
vignette: >
  %\VignetteIndexEntry{从 GIFTI 表面文件到可分析的皮层脑图}
  %\VignetteEngine{knitr::rmarkdown}
  %\VignetteEncoding{UTF-8}
---

```{r setup, include=FALSE}
knitr::opts_chunk$set(
  collapse = TRUE, comment = "#>", message = FALSE, warning = FALSE,
  fig.align = "center"
)
library(neurogeo)
source(system.file(
  "tutorial-code", "brain-case-study.R",
  package = "neurogeo", mustWork = TRUE
))
dk <- ngeo_tutorial_dk_case_control(
  n_per_group = 100, seed = 20260810
)
vertex <- ngeo_tutorial_vertex_case_control(
  n_per_group = 5, seed = 20260811
)
knitr::read_chunk(system.file(
  "tutorial-code", "workflow-surface.R",
  package = "neurogeo", mustWork = TRUE
))
```

## 先理解表面文件中的四类信息

皮层表面并不只是一组三维坐标。顶点值保存厚度等测量；三角面定义哪些顶点在网格上
相连；解剖坐标给出折叠皮层的三维位置；平坦化坐标提供二维观察视图。四类数组都依赖
同一个顶点顺序，只要其中一个顺序错位，颜色、邻接和脑区标签都会落到错误位置。

本页用两套相互配合的模拟数据演示完整流程：DK68 数据包含 100 名患者与 100 名健康
对照，Conte69 顶点数据包含每组 5 人。DK68、Schaefer100/200/300 和 Glasser360 标签
都已经与同一 Conte69 顶点顺序对齐。下面先查看对象的维度与可用坐标。

```{r surface-contract}
surface_base <- ngeo_spatial_base(vertex$surface)
list(
  dk_dimensions = dim(ngeo_values(dk$cohort)),
  vertex_dimensions = dim(ngeo_values(vertex$surface)),
  vertices = nrow(surface_base$geometry$coordinates$anatomical),
  faces = nrow(surface_base$geometry$faces),
  charts = names(surface_base$geometry$coordinates),
  groups = table(vertex$group)
)
```

输出应同时回答几个基本问题：DK68 矩阵是否有 200 名受试者，顶点矩阵是否有 10 名
受试者，表面有多少顶点和三角面，以及对象里是否同时存在解剖与平坦化坐标。分组表还可
发现受试者顺序或标签是否在读入时出错。

## 把顶点尺度组间差异画在真实皮层上

接着计算 5 名患者减去 5 名健康对照的平均厚度差，并直接绘制在 Conte69 平坦化表面上。
同一个皮层对象提供三角面、平坦化坐标、脑沟底图、分析掩膜和顶点值，因此图像与后续
空间分析使用完全相同的几何基础。

```{r vertex-effect, fig.width=10, fig.height=4.8, fig.alt="Conte69 平坦化皮层表面上的顶点尺度患者组减对照组皮层厚度", fig.cap="每组 5 名受试者的平均皮层厚度差异；蓝色表示患者组更薄。"}
vertex_limit <- max(abs(ngeo_values(vertex$difference)[, 1L]), na.rm=TRUE)
vertex_brain <- ngeo_cortical_map(
  vertex$difference,
  layer = "SCZ_minus_HC",
  chart = "flat",
  atlas = "DK68",
  underlay = vertex$underlay,
  underlay_palette = "Grays",
  overlay_alpha = 0.82,
  palette = "Blue-Red 3",
  limits = c(-vertex_limit, vertex_limit),
  na_color = NA_character_
)
plot(
  vertex_brain,
  main = "Vertex cortical thickness: SCZ - HC",
  boundary_color = grDevices::adjustcolor("white", 0.55),
  boundary_lwd = 0.25,
  outline_lwd = 1.1,
  show_legend = TRUE
)
```

图中连续颜色用于观察疾病效应是否沿脑沟脑回形成空间模式。此处样本量很小，图主要用于
演示数据结构和质量控制，不宜把局部高低值当作稳定的疾病发现。

## 将五套图谱按顶点顺序附加到表面

脑区图谱本质上是每个皮层顶点的区域标签。只有标签与表面顶点逐行对应，才能正确绘制
边界、构建顶点到脑区的转换矩阵，或汇总厚度值。下面把五套图谱放在同一表面上，直观
检查半球方向、皮层覆盖和区域尺度。

```{r atlas-family, fig.width=12, fig.height=12, fig.alt="Conte69 平坦化皮层表面上的 DK68、Schaefer100、Schaefer200、Schaefer300 和 Glasser360", fig.cap="五套图谱共享同一表面几何；区域数量和边界位置随图谱而变化。"}
atlas_names <- c(
  "DK68", "Schaefer100", "Schaefer200",
  "Schaefer300", "Glasser360"
)
atlas_maps <- lapply(atlas_names, function(atlas) {
  ngeo_cortical_map(
    vertex$surface,
    chart = "flat",
    atlas = atlas,
    fill = "atlas",
    underlay = vertex$underlay,
    underlay_palette = "Grays",
    overlay_alpha = 0.78,
    palette = "Dynamic",
    na_color = NA_character_
  )
})
atlas_layout <- ngeo_cortical_layout(
  atlas_maps,
  ncol = 2L,
  labels = atlas_names,
  shared_scale = FALSE
)
plot(
  atlas_layout,
  show_boundaries = TRUE,
  boundary_color = grDevices::adjustcolor("white", 0.65),
  boundary_lwd = 0.25,
  outline_lwd = 1.1,
  show_legend = FALSE
)
```

## 从三角面构建顶点邻接并检验空间聚集

平坦化过程会拉伸和剪切皮层，所以页面上看起来接近的两点未必在原始皮层上相邻。顶点
邻接应从三角面恢复：只要两个顶点共享网格边，就视为相邻。下面用行标准化权重计算组间
差异图的 Moran's I，检验相邻顶点是否倾向于具有相似差异值。

```{r mesh-weights}
vertex_weights <- ngeo_spatial_weights(
  vertex$difference,
  method = "mesh_contiguity",
  style = "W"
)
vertex_result <- ngeo_moran(
  vertex$difference,
  vertex_weights,
  layer = "SCZ_minus_HC",
  permutations = 99,
  seed = 20260811,
  zero_policy = TRUE
)
vertex_result
ngeo_inference_contract(vertex_result)
```

Moran 输出描述这张固定组间差异图的空间聚集。受试者层面的组间显著性需要另行拟合
个体数据；随后的设置摘要记录所用邻接、置换方式和随机种子，便于之后复现。

## 写出并重新读入 GIFTI，检查顶点对应

真实 Conte69 文件较大。为了让读写步骤能在网页中快速、完整地执行，下面使用包内一个
最小 GIFTI 文件演示同样的编码流程：读取坐标和三角面、严格验证、写出文件，再读回对象。
这里关注的是格式是否保存几何与顺序；前面的 Conte69 脑图仍是科学分析的上下文。

```{r workflow-surface}
```

```{r surface-roundtrip-alignment}
before_base <- ngeo_spatial_base(surface)
after_base <- ngeo_spatial_base(surface_roundtrip)
before_coordinates <- before_base$geometry$coordinates[[1L]]
after_coordinates <- after_base$geometry$coordinates[[1L]]

surface_alignment <- list(
  vertex_count = identical(
    nrow(before_coordinates),
    nrow(after_coordinates)
  ),
  face_order = identical(
    before_base$geometry$faces,
    after_base$geometry$faces
  ),
  coordinates = isTRUE(all.equal(
    before_coordinates,
    after_coordinates
  ))
)
surface_alignment
stopifnot(
  surface_alignment$vertex_count,
  surface_alignment$face_order,
  surface_alignment$coordinates
)
```

最后的三个布尔值都应为真，分别表示顶点数、三角面顺序和坐标在写出前后保持一致。
只比较文件是否存在远远不够，因为顶点重排仍可能生成一个可读文件，却把厚度放错位置。

## 进入跨受试者分析前再确认配准

GIFTI 的平坦化坐标只提供观察视图，不会自动完成个体之间的皮层配准。把多名受试者放到
同一顶点分析中之前，应使用经过验证的个体—模板表面对，并保存配准来源、方向、顶点身份
和重采样矩阵。做到这些，图上的每个颜色和模型中的每一行才真正指向同一皮层位置。
