---
title: "从十名受试者的三维脑体积走完一次 NIfTI 分析"
output: rmarkdown::html_vignette
vignette: >
  %\VignetteIndexEntry{从十名受试者的三维脑体积走完一次 NIfTI 分析}
  %\VignetteEngine{knitr::rmarkdown}
  %\VignetteEncoding{UTF-8}
---

## 数组下标为什么还不够？

NIfTI 文件一方面保存三维数组，另一方面用仿射矩阵（affine）说明每个体素在物理空间
中的位置。数组里的相邻下标未必对应相同的毫米距离；如果忽略仿射矩阵，就可能在错误的
方向或尺度上定义邻域。零值也不自动等于脑外背景，哪些体素进入分析应由掩膜明确指定。

这一页模拟 5 名健康对照和 5 名患者的灰质强度。每名受试者拥有同一个 48×56×40
体素网格，脑形掩膜内约有 5 万个体素。样本量刻意保持较小，便于完整演示三维对象、
空间统计和 NIfTI 往返写入。

```{r setup, include=FALSE}
knitr::read_chunk(system.file(
  "tutorial-code", "workflow-volume.R", package = "neurogeo"
))
```

## 运行一次完整的体数据工作流

下面的代码先检查网格、仿射、掩膜和受试者信息是否对齐，再计算患者组减去健康对照组的
平均强度差。六邻域 Moran's I 用来描述差异体积是否形成空间聚集，轴位切片则帮助我们
确认效应是否位于预期的脑内位置。最后将结果写成 NIfTI 并重新读入，核对空间信息没有
在文件往返中改变。

```{r workflow-volume, fig.width=7.5, fig.height=6.2, message=FALSE, warning=FALSE, fig.alt="每组五名受试者的模拟灰质体积组间差异轴位切片", fig.cap="颜色显示患者组减去健康对照组的平均灰质强度差；脑形掩膜明确限定进入分析的体素。"}
```

## 把切片上的空间形态与总体推断分开

这里的 Moran's I 只概括一张组均值差异体积的空间形态。要检验总体组间效应，仍需
在每个体素上使用十名受试者的原始数据，并为协变量、多重比较和置换方式作出明确选择。

真实 NIfTI 有时同时包含 qform 和 sform，且两者指向不同空间。neurogeo 会保留这两套
信息并给出警告；应结合采集记录或 BIDS 元数据判断哪一个正确，避免依赖静默选择。面对
无法全部载入内存的体积，可以改用文件后端读取，并通过 `ngeo_resource_budget()`
限制单次计算所使用的内存。
