---
title: "把 200 名 DK68 受试者组织成可分析的队列"
output: rmarkdown::html_vignette
vignette: >
  %\VignetteIndexEntry{把 200 名 DK68 受试者组织成可分析的队列}
  %\VignetteEngine{knitr::rmarkdown}
  %\VignetteEncoding{UTF-8}
---

## 先决定矩阵的行和列各代表什么

假设已经得到 100 名健康对照和 100 名患者的 DK68 皮层厚度。最自然的数据表有 68 行、
200 列：每一行固定一个脑区，每一列固定一名受试者。年龄、性别、扫描中心和诊断组
跟随受试者列；皮层厚度的毫米单位则跟随这项测量。

这个安排看似只是存储选择，却决定了许多后续操作的含义。按列筛选是在选择受试者，
按行聚合是在改变空间分区，组间置换也应移动完整的受试者列。

```{r setup, include=FALSE}
knitr::read_chunk(system.file(
  "tutorial-code", "workflow-roi-cohort.R", package = "neurogeo"
))
```

## 从读入检查到组间差异图

下面的工作流依次检查对象结构和缺失值，计算患者组减去健康对照组的平均厚度差，在
DK68 相邻图上计算 Moran's I，并把差异放回展开皮层。最后还会把分析历史导出，以便核对
每一步使用的对象和参数。

```{r workflow-roi-cohort, fig.width=10, fig.height=4.8, message=FALSE, warning=FALSE, fig.alt="真实 Conte69 平坦化皮层上 DK68 脑区的患者组减对照组厚度", fig.cap="每个色块显示一个 DK68 脑区在 100 名患者与 100 名健康对照之间的平均厚度差。"}
```

## 怎样解读这张图和 Moran's I？

差异图显示的是两组样本均值之差；Moran's I 描述这些区域差异在皮层上是否聚集。
它们适合探索数据和发现空间模式；经年龄、性别和扫描中心调整后的总体推断需要继续
拟合受试者层面的模型。

若要进行确认性组间检验，应继续保留 200 名受试者作为抽样单位，预先指定协变量，
并说明哪些受试者允许在置换中互换。此时可以使用 `ngeo_group_test()`，也可以把整理好
的矩阵交给外部逐脑区模型；无论选择哪条路线，都应先写清要估计的组间量、零假设、
多重比较范围和所用分区。
