---
title: "DK68 case-control cohort：subjects 是 layers，parcels 是 base"
output: rmarkdown::html_vignette
vignette: >
  %\VignetteIndexEntry{DK68 case-control cohort：subjects 是 layers，parcels 是 base}
  %\VignetteEngine{knitr::rmarkdown}
  %\VignetteEncoding{UTF-8}
---

本流程使用统一教学 cohort：100 名 HC 与 100 名 SCZ 的 DK68 皮层厚度。
parcels 是 spatial elements，subjects 是 layers，不能倒置。group、age、sex、
site 与 subject ID 属于 layer metadata；毫米单位和 intensive support behavior
属于 measure。

代码验证完整的 68 × 200 对象，运行 QC，生成描述性的 SCZ-minus-HC map，在
声明的 parcel adjacency 上分析它，绘制脑图，并导出经过路径脱敏的 history。
Moran 检验描述 contrast map 的空间形态；总体诊断效应仍需要 subject-level 模型
和可辩护的受试者 exchangeability。

```{r setup, include=FALSE}
knitr::read_chunk(system.file(
  "tutorial-code", "workflow-roi-cohort.R", package = "neurogeo"
))
```

```{r workflow-roi-cohort, fig.width=10, fig.height=4.8, message=FALSE, warning=FALSE, fig.alt="SCZ minus HC cortical thickness on the real DK68 Conte69 flat surface", fig.cap="68 个 parcel rows 与 200 个 subject layers 始终显式；effect 通过 neurogeo cortical map 回填到真实 DK surface。"}
```

确认性组间推断必须保留 200 名 subjects 作为独立单元，调整预先指定的协变量，
声明 exchangeability scheme，并在调用 `ngeo_group_test()` 或外部 mass-univariate
模型前写清 estimand、null、family、support 与 uncertainty target。
