---
title: "NIfTI 体数据：5+5 case-control brain volume 从模拟到 round-trip"
output: rmarkdown::html_vignette
vignette: >
  %\VignetteIndexEntry{NIfTI 体数据：5+5 case-control brain volume 从模拟到 round-trip}
  %\VignetteEngine{knitr::rmarkdown}
  %\VignetteEncoding{UTF-8}
---

这条路线适用于带 affine 的 voxel 数据。voxel index 不是物理坐标；选择 metric
或邻域前必须检查 affine 和 coordinate-space unit。除非显式 mask 另有声明，零值
仍是数据，不会自动当作背景。

下面的 canonical 代码构造一个 48×56×40 brain-shaped volume，模拟 5 名 HC 与
5 名 SCZ 的 gray-matter intensity，保留约 5 万个 mask 内 voxels。它检查
base/layer/measure 语义，计算描述性的 SCZ-minus-HC volume、执行 QC 与六邻域
Moran 分析、显示 axial brain slice，再写为 NIfTI 并读回。这里的 Moran's I 只
描述 group-contrast volume 的空间自相关，不是 subject-level group test。

```{r setup, include=FALSE}
knitr::read_chunk(system.file(
  "tutorial-code", "workflow-volume.R", package = "neurogeo"
))
```

```{r workflow-volume, fig.width=7.5, fig.height=6.2, message=FALSE, warning=FALSE, fig.alt="Axial slice of a simulated 5 HC versus 5 SCZ gray-matter volume", fig.cap="SCZ-minus-HC intensity 显示在真实 voxel lattice/affine contract 上；零值不会被自动当作背景。"}
```

values 是约 5 万 voxels × 10 subjects，而不是几个点。mask、affine、voxel order、
subject layers 与 intensity measure 都进入对象和 round-trip history。若真实文件的
qform/sform 冲突，neurogeo 会保留两者并发出结构化 warning；应根据采集或 BIDS
metadata 解决，不能静默忽略。大文件请改用 file-backed reader 与显式
`ngeo_resource_budget()`。
