---
title: "CIFTI workflow：从 brain models 到 Conte69 cortical map"
output: rmarkdown::html_vignette
vignette: >
  %\VignetteIndexEntry{CIFTI workflow：从 brain models 到 Conte69 cortical map}
  %\VignetteEngine{knitr::rmarkdown}
  %\VignetteEncoding{UTF-8}
---

```{r setup, include=FALSE}
knitr::opts_chunk$set(
  collapse = TRUE, comment = "#>", message = FALSE, warning = FALSE,
  fig.align = "center"
)
library(neurogeo)
source(system.file(
  "tutorial-code", "brain-case-study.R",
  package = "neurogeo", mustWork = TRUE
))
dk <- ngeo_tutorial_dk_case_control(
  n_per_group = 100, seed = 20260810
)
vertex <- ngeo_tutorial_vertex_case_control(
  n_per_group = 5, seed = 20260811
)
knitr::read_chunk(system.file(
  "tutorial-code", "workflow-cifti.R",
  package = "neurogeo", mustWork = TRUE
))
```

## CIFTI rows 是有结构的 grayordinates

CIFTI 可以在同一 axis 中包含左右 cortical vertices 和 subcortical
voxels。建立 topology 前必须读取 brain models、structures、source
indices 和匹配 surface geometry；grayordinate row order 本身就是科学
contract。

本教程的科学目标仍是同一个 case-control study：DK68 有 100 HC +
100 SCZ；Conte69 vertex sample 有每组 5 人。CIFTI reader 最终必须把
cortical rows 恢复到能够生成下图的 ordered surface support。

```{r study-contract}
list(
  dk_dimensions = dim(ngeo_values(dk$cohort)),
  vertex_dimensions = dim(ngeo_values(vertex$surface)),
  groups = table(vertex$group),
  atlas_supports = vapply(
    vertex$supports[c(
      "DK68", "Schaefer100", "Schaefer200",
      "Schaefer300", "Glasser360"
    )],
    function(x) length(unique(x)),
    integer(1)
  )
)
```

```{r cifti-target-map, fig.width=10, fig.height=4.8, fig.alt="CIFTI cortical components 应恢复的 Conte69 flat-surface SCZ 减 HC map", fig.cap="附加并验证左右 surface geometry 后，CIFTI cortical rows 才能回到 brain map。"}
ngeo_tutorial_plot_flat(
  vertex$difference,
  layer = "SCZ_minus_HC",
  title = "CIFTI cortical target: SCZ - HC",
  diverging = TRUE
)
```

## Cortical structures 与 atlas support

同一 Conte69 foundation 可以承载 DK68、Schaefer100/200/300 和
Glasser360，但 atlas membership 不能从 CIFTI 文件名猜测。它必须来自
明确 label axis、sidecar 或经过验证的外部 support。

```{r cifti-atlas-map, fig.width=10, fig.height=4.8, fig.alt="Conte69 flat surface 上的 Glasser360 support", fig.cap="Grayordinate rows 与 Glasser360 labels 必须使用同一 cortical vertex order。"}
ngeo_tutorial_plot_atlas(
  vertex,
  atlas = "Glasser360",
  title = "Glasser360 on the cortical foundation"
)
```

## 格式 contract 侧栏：真实 tiny CIFTI round trip

下面保留 canonical tiny fixture workflow，用于检查真实 CIFTI-2/NIfTI-2
编码、brain components、QC、component-contiguity weights、dscalar
写出和 round trip。tiny fixture 不是科学主案例。

```{r workflow-cifti}
```

workflow 返回的 `dense` 与 `dense_roundtrip` 仍留在当前环境，因此可以
显式检查写出前后的 grayordinate/layer alignment，而不只检查文件存在。

```{r cifti-roundtrip-alignment}
cifti_alignment <- list(
  dimensions = identical(
    dim(ngeo_values(dense)),
    dim(ngeo_values(dense_roundtrip))
  ),
  values = isTRUE(all.equal(
    ngeo_values(dense),
    ngeo_values(dense_roundtrip)
  )),
  element_order = identical(
    ngeo_base_elements(dense)$element_id,
    ngeo_base_elements(dense_roundtrip)$element_id
  ),
  layer_order = identical(
    ngeo_layers(dense)$layer_id,
    ngeo_layers(dense_roundtrip)$layer_id
  )
)
cifti_alignment
stopifnot(
  cifti_alignment$dimensions,
  cifti_alignment$values,
  cifti_alignment$element_order,
  cifti_alignment$layer_order
)
```

canonical workflow 中的 ordering line plot 只是编码诊断，不是 cortical
brain plot。只有在左右 surface geometry 和 source indices 通过验证之后，
surface topology、area、geodesic distance 与 flat-surface plotting
才可用。reader 与 writer 都不会隐式执行 registration 或 resampling。
